# Anwendungen: Daten {#sec-data-applications}

```{r}
#| include: false
source("_common.R")
```

## Fallstudie: Olympische 1500m {#sec-case-study-paralympics}

Während viele von Ihnen alle vier Jahre an den Olympischen Spielen hängen (oder alle zwei Jahre, wenn Sie sowohl Sommer- als auch Wintersport mögen), sind die Paralympics weniger beliebt als die Olympischen Spiele, auch wenn sie denselben sportlichen Nervenkitzel bieten.

Die Paralympics begannen als eine Möglichkeit, Soldaten zu unterstützen, die im Zweiten Weltkrieg verwundet worden waren, um ihnen bei der Rehabilitation zu helfen.
Die ersten Paralympics fanden 1960 in Rom, Italien, statt.
Seit 1988 (Seoul, Südkorea) werden die Paralympics einige Wochen nach den Olympischen Spielen in derselben Stadt abgehalten, sowohl im Sommer als auch im Winter.

In dieser Fallstudie stellen wir einen Datensatz vor, der olympische und paralympische Goldmedaillengewinner im 1500-m-Lauf vergleicht (die olympische „Meile", auch wenn sie etwas kürzer als eine volle Meile ist).
Das Ziel der Fallstudie ist es, Sie durch das zu führen, was ein Datenwissenschaftler tut, wenn er zum ersten Mal einen Datensatz in die Hand bekommt.
Wir geben auch einen „Ausblick" auf Konzepte und Techniken, die wir in den nächsten Kapiteln zur explorativen Datenanalyse vorstellen werden.
Abschließend stellen wir [Simpsons Paradoxon](https://en.wikipedia.org/wiki/Simpson%27s_paradox) vor und diskutieren die Bedeutung des Verständnisses der Auswirkung mehrerer Variablen in einer Analyse.

::: {.data data-latex=""}
Die Daten [`paralympic_1500`](http://openintrostat.github.io/openintro/reference/paralympic_1500.html) befinden sich im R-Paket [openintro](http://openintrostat.github.io/openintro/).
:::

@tbl-paralympic-df-tail zeigt die letzten fünf Zeilen des Datensatzes, nämlich die fünf aktuellsten 1500-m-Rennen.
Beachten Sie, dass es Läufer aus der Männer- und der Frauenstaffel sowie solche mit unterschiedlichen Sehbeeinträchtigungen (T11, T12, T13 und Olympisch) gibt.
Die T11-Athleten haben eine nahezu vollständige Sehbehinderung, laufen mit einer undurchsichtigen Augenbinde und dürfen mit einem Begleitläufer laufen.
T12- und T13-Athleten haben eine teilweise Sehbehinderung, und die Sehschärfe olympischer Läufer wird nicht bestimmt.

Wenn Sie auf einen neuen Datensatz stoßen, sollte es selbstverständlich sein, einen Blick auf die letzten Zeilen zu werfen, wie wir es in @tbl-paralympic-df-tail getan haben.
Es kann auch hilfreich sein, sich die ersten Zeilen der Daten anzusehen, um sich ein Bild von anderen Aspekten der Daten zu machen, die in den letzten Zeilen möglicherweise nicht erkennbar sind.
@tbl-paralympic-df-head zeigt die ersten fünf Zeilen des `paralympic_1500`-Datensatzes, aus denen hervorgeht, dass es zumindest bei den ersten fünf Olympiaden keine Läuferinnen in der Frauenstaffel oder bei den Paralympics gab.

```{r}
#| label: tbl-paralympic-df-tail
#| tbl-cap: Last five rows of the `paralympic_1500` dataset.
#| tbl-pos: H
paralympic_1500 |>
  rowid_to_column() |>
  slice_tail(n = 5) |>
  kbl(
    col.names = c(
      "", "year", "city", "country_of_games", "division", "type", 
      "name", "country_of_athlete", "time", "time_min"
    ),
    linesep = "", booktabs = TRUE,
    row.names = FALSE
  ) |>
  kable_styling(
    bootstrap_options = c("striped", "condensed"),
    latex_options = c("striped")
  ) |>
  column_spec(3, width = "3em") |>
  column_spec(4, width = "4em") |>
  column_spec(7, width = "5em") |>
  column_spec(8, width = "5em") |>
  column_spec(10, width = "4em")
```

```{r}
#| label: tbl-paralympic-df-head
#| tbl-cap: First five rows of the `paralympic_1500` dataset.
#| tbl-pos: H
paralympic_1500 |>
  rowid_to_column() |>
  slice_head(n = 5) |>
  kbl(
    col.names = c(
      "", "year", "city", "country_of_games", "division", "type", 
      "name", "country_of_athlete", "time", "time_min"
    ),
    linesep = "", booktabs = TRUE,
    row.names = FALSE
  ) |>
  kable_styling(
    bootstrap_options = c("striped", "condensed"),
    latex_options = c("striped")
  ) |>
  column_spec(3, width = "3em") |>
  column_spec(4, width = "4em") |>
  column_spec(7, width = "5em") |>
  column_spec(8, width = "5em") |>
  column_spec(10, width = "4em")
```

An diesem Punkt ist es auch nützlich, darüber nachzudenken, wie die Daten gesammelt wurden, da dies den Umfang der Schlussfolgerungen bestimmt, die Sie auf der Grundlage Ihrer Datenanalyse ziehen können.

::: {.guidedpractice data-latex=""}
Stammen diese Daten aus einer Beobachtungsstudie oder einem Experiment?[^03-data-applications-1]
:::

[^03-data-applications-1]: Dies ist eine Beobachtungsstudie.
    Forscher sammelten Daten über vergangene Goldmedaillen-Rennzeiten bei den Olympischen und Paralympischen Spielen.

::: {.guidedpractice data-latex=""}
Der Datensatz hat `r nrow(paralympic_1500)` Zeilen und `r ncol(paralympic_1500)` Spalten.
Was stellt jede Zeile und jede Spalte dar?[^03-data-applications-2]
:::

[^03-data-applications-2]: Jede Zeile stellt ein 1500-m-Goldmedaillenrennen dar und jede Spalte stellt eine Variable mit Informationen zu jedem Rennen dar.

Nachdem Sie die Zeilen und Spalten identifiziert haben, ist es sinnvoll, das Datenwörterbuch zu überprüfen, um zu erfahren, was jede Spalte im Datensatz darstellt.
Das Datenwörterbuch ist in @tbl-paralympic-var-def angegeben.

```{r}
#| label: tbl-paralympic-var-def
#| tbl-cap: Variables and their descriptions for the `paralympic_1500` dataset.
#| tbl-pos: H
paralympic_var_def <- tribble(
  ~variable, ~description,
  "year", "Year the Games took place.",
  "city", "City of the Games.",
  "country_of_games", "Country of the Games.",
  "division", "Division: `Men` or `Women`.",
  "type", "Type: `Olympic`, `T11`, `T12`, or `T13`.",
  "name", "Name of the athlete.",
  "country_of_athlete", "Country of athlete.",
  "time", "Time of gold medal race, in m:s.",
  "time_min", "Time of gold medal race, in decimal minutes (min + sec/60)."
)

paralympic_var_def |>
  kbl(
    linesep = "", booktabs = TRUE,
    col.names = c("Variable", "Description")
  ) |>
  kable_styling(
    bootstrap_options = c("striped", "condensed"),
    latex_options = c("striped"), full_width = TRUE
  ) |>
  column_spec(1, monospace = TRUE) |>
  column_spec(2, width = "30em")
```

Wir haben nun ein besseres Verständnis davon, was jede Spalte darstellt, aber wir wissen noch nicht viel über die Eigenschaften jeder der Variablen.

::: {.workedexample data-latex=""}
Bestimmen Sie, ob jede Variable im `paralympic_1500`-Datensatz numerisch oder kategorial ist.
Klassifizieren Sie numerische Variablen weiter als stetig oder diskret.
Bestimmen Sie für kategoriale Variablen, ob die Variable ordinal ist.

------------------------------------------------------------------------

Die numerischen Variablen im Datensatz sind `year` (diskret) und `time_min` (stetig).
Die kategorialen Variablen sind `city`, `country_of_games`, `division`, `type`, `name` und `country_of_athlete`.
Die Variable `time` ist schwieriger zu klassifizieren – wir können sie als numerisch betrachten, aber sie wird als kategorial eingestuft.
Die kategoriale Klassifizierung ist auf den Doppelpunkt `:` zurückzuführen, der Minuten von Sekunden trennt.
Manchmal reicht das Datenwörterbuch (dargestellt in @tbl-paralympic-var-def) für eine vollständige Analyse nicht aus, und wir müssen zur Datenquelle zurückkehren und versuchen, die Daten besser zu verstehen, bevor wir sinnvoll mit der Analyse fortfahren können.
:::

Als nächstes wollen wir versuchen, jede Variable etwas besser kennen zu lernen.
Bei kategorialen Variablen geht es darum, herauszufinden, welche Ausprägungen sie haben und wie häufig sie in den Daten vertreten sind.
@fig-paralympic-cat zeigt die Verteilungen von zwei der kategorialen Variablen in diesem Datensatz.
Wir können sehen, dass die Vereinigten Staaten die Spiele am häufigsten ausgerichtet haben, aber Läufer aus Großbritannien und Kenia haben die 1500 m am häufigsten gewonnen.
Es gibt eine große Anzahl von Ländern, die nur einen einzigen Goldmedaillengewinner über 1500 m hatten.
Ebenso gibt es eine große Anzahl von Ländern, die die Spiele nur einmal ausgerichtet haben.
Im letzten Jahrhundert hat sich die Bezeichnung des Landes für Athleten aus einer bestimmten Region geändert und umfasst nun Russische Föderation, Vereintes Team und Russisches Paralympisches Komitee.
Beide Visualisierungen sind Balkendiagramme, über die Sie mehr in @sec-explore-categorical erfahren werden.

Ebenso können wir die Verteilungen der numerischen Variablen untersuchen.
Wir wissen bereits, dass die 1500-m-Zeiten basierend auf @tbl-paralympic-df-tail und @tbl-paralympic-df-head hauptsächlich zwischen 3,5 min und 4,5 min liegen.
Wir können die 1500-m-Zeit nach Staffel und Renntyp aufschlüsseln.
@tbl-paralympic-summary zeigt den Mittelwert, das Minimum und das Maximum der 1500-m-Zeiten aufgeschlüsselt nach Staffel und Renntyp.
Erinnern Sie sich, dass die olympische Männerstaffel seit 1896 stattfindet, während die paralympische Männerstaffel erst seit 1960 stattfindet.
Die maximale Rennzeit sollte daher im Kontext des Jahres der Spiele betrachtet werden.

```{r}
#| label: fig-paralympic-cat
#| fig-cap: |
#|   Distributions of categorical variables in the `paralympic_1500` dataset.
#| fig-subcap: 
#|   - Country of origin of the athlete
#|   - Country in which the Games gook place
#| fig-alt: |
#|   Two separate bar plots. The left panel shows a bar plot counting the number
#|   of gold medal athletes from each country. Great Britain has had 8 top
#|   finishers, Kenya has had 7 top finishers, and Tunisia and Algeria have both
#|   had 5. The right panel shows a bar plot counting the number of Games which
#|   have happened in each country. The USA has hosted 4 Games, the UK has hosted
#|   3 Games, and each of Japan, Greece, Germany, France, and Australia have 
#|   hosted the Games twice.
#| fig-asp: 2
#| fig-width: 4
#| layout-ncol: 2
paralympic_1500 |>
  group_by(country_of_games, year) |>
  sample_n(size = 1) |>
  ungroup() |>
  group_by(country_of_games) |>
  count(country_of_games, sort = TRUE) |>
  ungroup() |>
  mutate(country_of_games = fct_reorder(country_of_games, n)) |>
  ggplot(aes(
    y = country_of_games, x = n,
    fill = fct_rev(country_of_games)
  )) +
  geom_col(show.legend = FALSE) +
  scale_fill_openintro() +
  labs(
    x = "Count",
    y = NULL,
    title = "Country of Games"
  ) +
  theme(plot.title.position = "plot")

paralympic_1500 |>
  group_by(country_of_athlete, year) |>
  sample_n(size = 1) |>
  ungroup() |>
  group_by(country_of_athlete) |>
  count(country_of_athlete, sort = TRUE) |>
  ungroup() |>
  mutate(country_of_athlete = fct_reorder(country_of_athlete, n)) |>
  ggplot(aes(y = country_of_athlete, x = n)) +
  geom_col(show.legend = FALSE) +
  labs(
    x = "Count",
    y = NULL,
    title = "Country of athlete"
  ) +
  theme(plot.title.position = "plot")
```

```{r}
#| label: tbl-paralympic-summary
#| tbl-cap: |
#|   Mean, minimum, and maximum of the gold medal times for the 1500m race
#|   broken down by division and type of race.
#| tbl-pos: H
paralympic_1500 |>
  group_by(division, type) |>
  summarise(
    mean = round(mean(time_min), 3),
    min = round(min(time_min), 3),
    max = round(max(time_min), 3)
  ) |>
  kbl(linesep = "", booktabs = TRUE) |>
  kable_styling(
    bootstrap_options = c("striped", "condensed"),
    latex_options = c("striped")
  )
```

**Interessanter Fakt!**
Manchmal werden beim Erkunden des Datensatzes interessante Elemente über den Kontext aufgedeckt, in dem die Daten gesammelt wurden.
Ein Streudiagramm der Männer-1500 m aufgeschlüsselt nach Renntyp zeigt, dass der olympische Läufer in jedem gegebenen Jahr wesentlich schneller ist als die paralympischen Läufer – mit einer Ausnahme.
Bei den Spielen in Rio de Janeiro 2016 [lief der T13-Goldmedaillenathlet schneller (3:48,29) als der olympische Goldmedaillenathlet (3:50,00)](https://www.paralympic.org/news/remarkable-finish-1500m-rio-2016) (siehe @fig-paralympic-rio).
Tatsächlich zeigt eine kurze Internetrecherche, dass die *vier besten* T13-Finisher alle die 1500 m unter 3:50,00 abschlossen!

```{r}
#| label: fig-paralympic-rio
#| fig-cap: |
#|   1500m race time for Men's Olympic and Paralympic athletes. Dashed grey line
#|   represents the Rio Games in 2016.
#| fig-alt: |
#|   A scatterplot with year on the x-axis and gold medal 1500m time on the y-axis.
#|   The points are colored by which group the athlete is in - T11, T12, T13, or
#|   Olympic. A vertical line at 2016 show that in the Rio Games the T13 gold medal
#|   athlete was faster than the Olympic gold medal athlete.
#| fig-asp: 0.5
paralympic_1500 |>
  filter(division == "Men") |>
  filter(year > 1950) |>
  ggplot(aes(x = year, y = time_min, group = type, color = type, shape = type)) +
  geom_vline(xintercept = 2016, color = "darkgrey", lty = 2, lwd = 0.5) +
  geom_point(size = 2) +
  scale_color_openintro() +
  labs(
    x = "Year",
    y = NULL,
    color = "Race type",
    shape = "Race type",
    title = "1500m race time, in minutes"
  ) +
  theme(
    legend.position = c(0.1, 0.75),
    legend.background = element_rect(fill = "white", color = "gray", linewidth = 0.1)
  )
```

Bisher haben wir Aspekte einiger einzelner Variablen untersucht und die 1500-m-Rennzeiten nach Staffel und Renntyp aufgeschlüsselt.
Sie haben sich vielleicht bereits gefragt, wie die Rennzeiten über die Jahre variieren.
Der Datensatz `paralymic_1500` bietet uns die Möglichkeit, ein wichtiges statistisches Konzept zu erkunden: Simpsons Paradoxon.

## Simpsons Paradoxon

Simpsons Paradoxon \index{Simpson's paradox} beschreibt eine Situation mit drei (oder mehr) Variablen.
Das Paradoxon tritt auf, wenn eine dritte Variable die Beziehung zwischen den ersten beiden Variablen umkehrt.

Betrachten wir zunächst, wie sich die 1500-m-Goldmedaillen-Rennzeiten über die Jahre verändert haben.
@fig-paralympic-ungrouped zeigt ein Streudiagramm, das die 1500-m-Rennzeiten und Jahre für olympische und paralympische (T11) Männerathleten beschreibt, mit einer eingezeichneten Regressionsgeraden (für den gesamten Datensatz) (siehe @sec-model-slr, wo wir das Anpassen einer Gerade an ein Streudiagramm vorstellen).
Beachten Sie, dass die Regressionsgerade eine *positive* Beziehung zwischen Rennzeit und Jahr zeigt.
Das heißt, in späteren Jahren ist die vorhergesagte Goldmedaillenzeit höher als in früheren Jahren.

```{r}
#| label: fig-paralympic-ungrouped
#| fig-cap: |
#|   1500m race time for Men's Olympic and Paralympic (T11) athletes. The line
#|   represents a line of best fit to the entire dataset.
#| fig-alt: |
#|   A scatterplot with year on the x-axis and gold medal 1500m time on the 
#|   y-axis. A line of best fit is drawn over the points.
#| fig-asp: 0.5
paralympic_1500 |>
  filter(division == "Men", type == "Olympic" | type == "T11") |>
  filter(year > 1950) |>
  ggplot(aes(x = year, y = time_min)) +
  geom_smooth(method = "lm", se = FALSE) +
  geom_point(size = 2) +
  labs(
    x = "Year",
    y = NULL,
    title = "1500m race time, in minutes"
  )
```

Natürlich sagen Ihnen sowohl Ihr Auge als auch Ihre Intuition, dass es keinen Sinn ergibt, alle Athleten zusammen zu modellieren.
Stattdessen sollte für jeden der beiden Spieltypen – Olympisch und Paralympisch (T11) – ein separates Modell erstellt werden.
@fig-paralympic-grouped zeigt ein Streudiagramm, das die 1500-m-Rennzeiten und Jahre für olympische und paralympische (T11) Männerathleten beschreibt, mit einer jeweils separat für die beiden Renntypen eingezeichneten Regressionsgeraden.
Beachten Sie, dass die Beziehung zwischen der 1500-m-Rennzeit und dem Jahr innerhalb jedes Renntyps nun *negativ* ist.

```{r}
#| label: fig-paralympic-grouped
#| fig-cap: |
#|   1500m race time for Men's Olympic and Paralympic (T11) athletes. The best fit
#|   line is now fit separately to the Olympic and Paralympic athletes.
#| fig-alt: |
#|   A scatterplot with year on the x-axis and gold medal 1500m time on the y-axis.
#|   The points are colored by the type of athlete - T11 or Olympic. Lines of best fit
#|   are drawn separately for the two groups (T11 and Olympic).
#| fig-asp: 0.5
paralympic_1500 |>
  filter(division == "Men", type == "Olympic" | type == "T11") |>
  filter(year > 1950) |>
  ggplot(aes(
    x = year, y = time_min, group = type,
    color = type, shape = type
  )) +
  geom_point(size = 2) +
  geom_smooth(method = "lm", se = FALSE) +
  scale_color_openintro() +
  labs(
    x = "Year",
    y = NULL,
    color = "Race type",
    shape = "Race type",
    title = "1500m race time, in minutes"
  ) +
  theme(
    legend.position = c(0.1, 0.8),
    legend.background = element_rect(fill = "white", color = "gray", linewidth = 0.1)
  )
```

::: {.important data-latex=""}
**Simpsons Paradoxon.**

Simpsons Paradoxon tritt auf, wenn eine Assoziation oder Beziehung zwischen zwei Variablen in einer Richtung (z. B. positiv) sich umkehrt (z. B. negativ wird), wenn eine dritte Variable berücksichtigt wird.
:::

Simpsons Paradoxon zeigte sich in den 1500-m-Renndaten, da die aggregierten Daten eine positive Beziehung (positive Steigung) zwischen Jahr und Rennzeit zeigten, aber eine negative Beziehung (negative Steigung) zwischen Jahr und Rennzeit, wenn nach Renntyp aufgeschlüsselt wurde.

Simpsons Paradoxon wird sowohl bei kategorialen als auch bei numerischen Daten beobachtet.
Häufig tritt das Paradoxon auf, weil die dritte Variable (hier der Renntyp) unausgewogen ist.
Es gibt entweder mehr Beobachtungen in einer Gruppe oder die Beobachtungen finden in unterschiedlichen Intervallen in den beiden Gruppen statt.
In den 1500-m-Daten sahen wir, dass die T11-Läufer weniger Beobachtungen hatten und ihre Zeiten im Allgemeinen sowohl langsamer als auch aktueller waren als die der olympischen Läufer.

Bei der 1500-m-Analyse wäre es am sinnvollsten, die Trends für die olympischen und die T11-Athleten getrennt zu berichten.
In anderen Situationen könnte es jedoch besser sein, die Daten zu aggregieren und den Gesamttrend zu berichten.
Viele weitere Beispiele für Simpsons Paradoxon und eine weitergehende Erkundung finden sich in @Witmer:2021.

In dieser Fallstudie haben wir Sie in die ersten Schritte eingeführt, die ein Datenwissenschaftler unternimmt, wenn er mit einem neuen Datensatz arbeitet.
In den nächsten Kapiteln werden wir die explorative Datenanalyse vorstellen, und Sie werden mehr über die verschiedenen Arten von Datenvisualisierungen und deskriptive Statistiken erfahren, die Sie erstellen können, um Ihre Daten besser kennenzulernen.

Bevor Sie weitermachen, möchten wir Sie ermutigen, darüber nachzudenken, ob die folgenden Fragen mit diesem Datensatz beantwortet werden können, und wenn ja, wie Sie dabei vorgehen würden.
Es ist in Ordnung, wenn Ihre Antwort „Ich bin nicht sicher" lautet – wir möchten lediglich Ihren Erkundungsdrang wecken, um Sie auf das Kommende vorzubereiten!

1.  Gab es je ein Jahr, in dem ein sehbehinderter paralympischer Goldmedaillenathlet den olympischen Goldmedaillenathlet übertroffen hat?
2.  Gilt Simpsons Paradoxon auch in der Frauenstaffel beim Vergleich der paralympischen und olympischen 1500-m-Goldmedaillenathletinnen?
3.  Gibt es eine biologische Grenze, die eine Zeit festlegt, unter der kein Mensch die 1500 m laufen könnte?

\clearpage

## Interaktive R-Tutorials {#sec-data-tutorials}

Erkunden Sie die in diesem Teil gelernten Konzepte in R mit den folgenden Selbstlern-Tutorials.
Alles, was Sie brauchen, ist Ihr Browser, um loszulegen!

::: {.alltutorials data-latex=""}
[Tutorial 1: Einführung in Daten](https://openintrostat.github.io/ims-tutorials/01-data/)

::: {.content-hidden unless-format="pdf"}
<https://openintrostat.github.io/ims-tutorials/01-data>
:::
:::

::: {.singletutorial data-latex=""}
[Tutorial 1 - Lektion 1: Sprache der Daten](https://openintro.shinyapps.io/ims-01-data-01/)

::: {.content-hidden unless-format="pdf"}
<https://openintro.shinyapps.io/ims-01-data-01>
:::
:::

::: {.singletutorial data-latex=""}
[Tutorial 1 - Lektion 2: Arten von Studien](https://openintro.shinyapps.io/ims-01-data-02/)

::: {.content-hidden unless-format="pdf"}
<https://openintro.shinyapps.io/ims-01-data-02>
:::
:::

::: {.singletutorial data-latex=""}
[Tutorial 1 - Lektion 3: Stichprobenstrategien und Versuchsplanung](https://openintro.shinyapps.io/ims-01-data-03/)

::: {.content-hidden unless-format="pdf"}
<https://openintro.shinyapps.io/ims-01-data-03>
:::
:::

::: {.singletutorial data-latex=""}
[Tutorial 1 - Lektion 4: Fallstudie](https://openintro.shinyapps.io/ims-01-data-04/)

::: {.content-hidden unless-format="pdf"}
<https://openintro.shinyapps.io/ims-01-data-04>
:::
:::

::: {.content-hidden unless-format="pdf"}
Sie können auch die vollständige Liste der Tutorials zu diesem Buch hier aufrufen\
<https://openintrostat.github.io/ims-tutorials>.
:::

::: {.content-visible when-format="html"}
Sie können auch die vollständige Liste der Tutorials zu diesem Buch [hier](https://openintrostat.github.io/ims-tutorials) aufrufen.
:::

## R-Labore {#sec-data-labs}

Wenden Sie die in diesem Teil gelernten Konzepte weiter in R an, mit Rechenlaboren, die Sie durch eine Datenanalyse-Fallstudie führen.

::: {.singlelab data-latex=""}
[Einführung in R - Geburtenraten](https://www.openintro.org/go?id=ims-r-lab-intro-to-r)

::: {.content-hidden unless-format="pdf"}
<https://www.openintro.org/go?id=ims-r-lab-intro-to-r>
:::
:::

::: {.content-hidden unless-format="pdf"}
Sie können auch die vollständige Liste der Labore zu diesem Buch hier aufrufen\
<https://www.openintro.org/go?id=ims-r-labs>.
:::

::: {.content-visible when-format="html"}
Sie können auch die vollständige Liste der Labore zu diesem Buch [hier](https://www.openintro.org/go?id=ims-r-labs) aufrufen.
:::