# Hallo Daten {#sec-data-hello}

```{r}
#| include: false

source("_common.R")
```

::: {.chapterintro data-latex=""}
Wissenschaftler versuchen, Fragen mit strengen Methoden und sorgfältigen Beobachtungen zu beantworten.
Diese Beobachtungen -- gesammelt aus Feldnotizen, Umfragen und Experimenten -- bilden das Rückgrat einer statistischen Untersuchung und werden als **Daten** bezeichnet.
Statistik ist die Wissenschaft, wie man Daten am besten sammelt, analysiert und Schlussfolgerungen daraus zieht.
In diesem ersten Kapitel konzentrieren wir uns sowohl auf die Eigenschaften von Daten als auch auf die Datenerhebung.
:::

```{r}
#| include: false
terms_chp_1 <- c("data")
```

## Fallstudie: Einsatz von Stents zur Schlaganfallprävention {#sec-case-study-stents-strokes}

In diesem Abschnitt stellen wir eine klassische Herausforderung in der Statistik vor: die Bewertung der Wirksamkeit einer medizinischen Behandlung.
Begriffe in diesem Abschnitt, und tatsächlich in weiten Teilen dieses Kapitels, werden später im Text wieder aufgegriffen.
Der Plan ist zunächst nur, ein Gefühl für die Rolle zu bekommen, die Statistik in der Praxis spielen kann.

Ein Experiment wurde entwickelt, um die Wirksamkeit von Stents bei der Behandlung von Patienten mit Schlaganfallrisiko zu untersuchen [@chimowitz2011stenting].
Stents sind kleine Gitterröhrchen, die in enge oder schwache Arterien eingesetzt werden, um die Erholung von Patienten nach Herzereignissen zu unterstützen und das Risiko eines weiteren Herzinfarkts oder Todes zu reduzieren.

Viele Ärzte haben gehofft, dass es ähnliche Vorteile für Patienten mit Schlaganfallrisiko geben würde.
Wir beginnen mit der Formulierung der Hauptfrage, die die Forscher zu beantworten hoffen:

> Verringert der Einsatz von Stents das Schlaganfallrisiko?

Die Forscher, die diese Frage stellten, führten ein Experiment mit 451 gefährdeten Patienten durch.
Jeder freiwillige Patient wurde zufällig einer von zwei Gruppen zugewiesen:

-   **Behandlungsgruppe**. Patienten in der Behandlungsgruppe erhielten einen Stent und medizinische Betreuung. Die medizinische Betreuung umfasste Medikamente, das Management von Risikofaktoren und Hilfe bei der Lebensstiländerung.
-   **Kontrollgruppe**. Patienten in der Kontrollgruppe erhielten die gleiche medizinische Betreuung wie die Behandlungsgruppe, erhielten jedoch keine Stents.

Die Forscher wiesen zufällig 224 Patienten der Behandlungsgruppe und 227 der Kontrollgruppe zu.
In dieser Studie bildet die Kontrollgruppe einen Referenzpunkt, anhand dessen wir die medizinische Wirkung der Stents in der Behandlungsgruppe messen können.

Die Forscher untersuchten die Wirkung der Stents zu zwei Zeitpunkten: 30 Tage nach der Aufnahme und 365 Tage nach der Aufnahme.
Die Ergebnisse von 5 Patienten sind in @tbl-stentStudyResultsDF zusammengefasst.
Patientenergebnisse werden als `stroke` oder `no event` aufgezeichnet und geben an, ob der Patient in diesem Zeitraum einen Schlaganfall hatte.

::: {.data data-latex=""}
Die Daten [`stent30`](http://openintrostat.github.io/openintro/reference/stent30.html) und [`stent365`](http://openintrostat.github.io/openintro/reference/stent365.html) sind im R-Paket [**openintro**](http://openintrostat.github.io/openintro) zu finden.
:::

```{r}
#| label: tbl-stentStudyResultsDF
#| tbl-cap: Results for five patients from the stent study.
#| tbl-pos: H
stent30_renamed <- stent30 |> rename(`30 days` = outcome)
stent365_renamed <- stent365 |> rename(`365 days` = outcome)
stent <- stent30_renamed |>
  select(-group) |>
  bind_cols(stent365_renamed) |>
  relocate(group) |>
  mutate(
    group        = fct_rev(group),
    `30 days`    = fct_rev(`30 days`),
    `365 days`   = fct_rev(`365 days`),
  )
stent |>
  sample_n(5) |>
  arrange(group) |>
  mutate(patient = 1:n()) |>
  relocate(patient) |>
  kbl(linesep = "", booktabs = TRUE, align = "llll") |>
  kable_styling(
    bootstrap_options = c("striped", "condensed"),
    latex_options = c("striped"),
    full_width = FALSE
  ) |>
  column_spec(1:4, width = "8em")
```

Es wäre schwierig, eine Frage zur Wirkung von Stents auf das Auftreten von Schlaganfällen bei **allen** Studienpatienten anhand dieser *einzelnen* Beobachtungen zu beantworten.
Diese Frage wird besser durch eine statistische Datenanalyse *aller* Beobachtungen beantwortet.
@tbl-stentStudyResultsDFsummary fasst die Rohdaten auf eine hilfreichere Weise zusammen.
In dieser Tabelle können wir schnell erkennen, was über die gesamte Studie hinweg geschehen ist.
Um beispielsweise die Anzahl der Patienten in der Behandlungsgruppe zu ermitteln, die innerhalb von 30 Tagen nach der Behandlung einen Schlaganfall erlitten, schauen wir in die linke Spalte (30 Tage), am Schnittpunkt von Behandlung und Schlaganfall: 33.
Um die Anzahl der Kontrollpatienten zu ermitteln, die 365 Tage nach der Behandlung keinen Schlaganfall hatten, schauen wir in die rechte Spalte (365 Tage), am Schnittpunkt von Kontrolle und kein Ereignis: 199.

```{r}
#| label: tbl-stentStudyResultsDFsummary
#| tbl-cap: Descriptive statistics for the stent study.
#| tbl-pos: H
stent |>
  mutate(group = str_to_title(group)) |>
  pivot_longer(
    cols = c(`30 days`, `365 days`),
    names_to = "stage",
    values_to = "outcome"
  ) |>
  count(group, stage, outcome) |>
  pivot_wider(names_from = c(stage, outcome), values_from = n) |>
  adorn_totals(where = "row") |>
  kbl(
    linesep = "", booktabs = TRUE,
    col.names = c("Group", "Stroke", "No event", "Stroke", "No event")
  ) |>
  add_header_above(c(" " = 1, "30 days" = 2, "365 days" = 2), extra_css = "border-bottom: 2px solid") |>
  row_spec(1, extra_css = "border-top: 2px solid") |>
  row_spec(3, extra_css = "border-top: 2px solid") |>
  kable_styling(
    bootstrap_options = c("striped", "condensed"),
    latex_options = c("striped")
  )
```

::: {.guidedpractice data-latex=""}
Von den 224 Patienten in der Behandlungsgruppe hatten 45 bis zum Ende des ersten Jahres einen Schlaganfall.
Berechnen Sie mit diesen beiden Zahlen den Anteil der Patienten in der Behandlungsgruppe, die bis zum Ende ihres ersten Jahres einen Schlaganfall hatten.
(Hinweis: Antworten auf alle Geführten Übungen finden sich in Fußnoten!)[^01-data-hello-1]
:::

[^01-data-hello-1]: Der Anteil der 224 Patienten, die innerhalb von 365 Tagen einen Schlaganfall hatten: $45/224 = 0.20.$

Wir können aus der Tabelle Kennzahlen berechnen, um uns ein besseres Bild davon zu machen, wie sich die Wirkung der Stentbehandlung zwischen den beiden Gruppen unterschied.
Eine **Kennzahl** ist eine einzelne Zahl, die Daten aus einer Stichprobe zusammenfasst.\index{summary statistic}
Beispielsweise könnten die wichtigsten Ergebnisse der Studie nach 1 Jahr durch zwei Kennzahlen beschrieben werden: der Anteil der Personen, die in der Behandlungs- und der Kontrollgruppe einen Schlaganfall erlitten.

```{r}
#| include: false
terms_chp_1 <- c(terms_chp_1, "summary statistic")
```

-   Anteil mit Schlaganfall in der Behandlungsgruppe (Stent): $45/224 = 0.20 = 20\%.$
-   Anteil mit Schlaganfall in der Kontrollgruppe: $28/227 = 0.12 = 12\%.$

Diese zwei Kennzahlen sind nützlich bei der Suche nach Unterschieden zwischen den Gruppen, und wir erleben eine Überraschung: Zusätzliche 8% der Patienten in der Behandlungsgruppe erlitten einen Schlaganfall!
Dies ist aus zwei Gründen wichtig.
Erstens widerspricht es dem, was Ärzte erwartet hatten, nämlich dass Stents die Schlaganfallrate *reduzieren* würden.
Zweitens wirft es eine statistische Frage auf: Zeigen die Daten einen „echten" Unterschied zwischen den Gruppen?

\clearpage

Diese zweite Frage ist subtil.
Angenommen, Sie werfen eine Münze 100 Mal.
Obwohl die Wahrscheinlichkeit, dass eine Münze bei einem bestimmten Wurf Kopf zeigt, 50% beträgt, werden wir wahrscheinlich nicht genau 50 Mal Kopf beobachten.
Diese Art von Variation ist Teil fast jedes datenerzeugenden Prozesses.
Es ist möglich, dass der 8%-Unterschied in der Stentstudie auf diese natürliche Variation zurückzuführen ist.
Je größer der Unterschied, den wir beobachten (bei einer bestimmten Stichprobengröße), desto unwahrscheinlicher ist es jedoch, dass der Unterschied auf den Zufall zurückzuführen ist.
Was wir also wirklich fragen, ist Folgendes: Wie wahrscheinlich ist es, einen so großen Unterschied zu beobachten, wenn Stents tatsächlich keine Wirkung haben?

Obwohl wir noch nicht über die statistischen Werkzeuge verfügen, um diese Frage vollständig zu beantworten, können wir die Schlussfolgerungen der veröffentlichten Analyse nachvollziehen: Es gab überzeugende Hinweise auf einen Schaden durch Stents in dieser Studie mit Schlaganfallpatienten.

**Vorsicht:** Verallgemeinern Sie die Ergebnisse dieser Studie nicht auf alle Patienten und alle Stents.
Diese Studie betrachtete Patienten mit sehr spezifischen Merkmalen, die sich freiwillig für diese Studie gemeldet haben und möglicherweise nicht repräsentativ für alle Schlaganfallpatienten sind.
Darüber hinaus gibt es viele Arten von Stents, und diese Studie betrachtete nur den selbstexpandierenden Wingspan-Stent (Boston Scientific).
Diese Studie hinterlässt uns jedoch eine wichtige Erkenntnis: Wir sollten die Augen offen halten für Überraschungen.

## Datengrundlagen {#sec-data-basics}

Die effektive Präsentation und Beschreibung von Daten ist ein erster Schritt bei den meisten Analysen.
Dieser Abschnitt stellt eine Struktur zur Organisation von Daten sowie einige Begriffe vor, die im gesamten Buch verwendet werden.

### Beobachtungen, Variablen und Datenmatrizen

@tbl-loan50-df zeigt sechs Zeilen eines Datensatzes für 50 zufällig ausgewählte Kredite, die über Lending Club, ein Peer-to-Peer-Kreditunternehmen, angeboten wurden.
Dieser Datensatz wird als `loan50` bezeichnet.

::: {.data data-latex=""}
Die Daten [`loan50`](http://openintrostat.github.io/openintro/reference/loans_full_schema.html) sind im R-Paket [**openintro**](http://openintrostat.github.io/openintro) zu finden.
:::

Jede Zeile in der Tabelle repräsentiert einen einzelnen Kredit.
Die formale Bezeichnung für eine Zeile ist ein \index{case}**Fall** oder eine \index{observation}**Beobachtung** oder eine \index{unit of observation}**Beobachtungseinheit**.
Die Spalten repräsentieren Eigenschaften jedes Kredits, wobei jede Spalte als \index{variable}**Variable** bezeichnet wird.
Beispielsweise repräsentiert die erste Zeile einen Kredit von \$22,000 mit einem Zinssatz von 10,90%, wobei der Kreditnehmer in New Jersey (NJ) ansässig ist und ein Einkommen von \$59,000 hat.

```{r}
#| include: false
terms_chp_1 <- c(terms_chp_1, "case", "unit of observation", "observation", "variable")
```

::: {.guidedpractice data-latex=""}
Was ist die Note des ersten Kredits in @tbl-loan50-df?
Und wie ist der Wohneigentumsstatus des Kreditnehmers für diesen ersten Kredit?
Erinnerung: Bei diesen Geführten Übungsfragen können Sie Ihre Antwort in der Fußnote überprüfen.[^01-data-hello-2]
:::

[^01-data-hello-2]: Die Note des Kredits ist B, und der Kreditnehmer mietet seine Unterkunft.

In der Praxis ist es besonders wichtig, klärende Fragen zu stellen, um sicherzustellen, dass wichtige Aspekte der Daten verstanden werden.
Zum Beispiel ist es immer wichtig, sicherzustellen, dass wir wissen, was jede Variable bedeutet und welche Maßeinheiten sie hat.
Beschreibungen der Variablen im `loan50`-Datensatz sind in @tbl-loan-50-variables angegeben.

```{r}
#| label: tbl-loan50-df
#| tbl-cap: Six observations from the `loan50` dataset.
#| tbl-pos: H
loan50 |>
  select(loan_amount, interest_rate, term, grade, state, total_income, homeownership) |>
  slice_head(n = 6) |>
  kbl(
    linesep = "", booktabs = TRUE,
    row.names = TRUE, format.args = list(big.mark = ",")
  ) |>
  kable_styling(
    bootstrap_options = c("striped", "condensed"),
    latex_options = c("striped")
  )
```

```{r}
#| label: tbl-loan-50-variables
#| tbl-cap: Variables and their descriptions for the `loan50` dataset.
#| tbl-pos: H
loan50_var_def <- tribble(
  ~variable,       ~description,
  "loan_amount",   "Amount of the loan received, in US dollars.",
  "interest_rate", "Interest rate on the loan, in an annual percentage.",
  "term",          "The length of the loan, which is always set as a whole number of months.",
  "grade",         "Loan grade, which takes a values A through G and represents the quality of the loan and its likelihood of being repaid.",
  "state",         "US state where the borrower resides.",
  "total_income",  "Borrower's total income, including any second income, in US dollars.",
  "homeownership", "Indicates whether the person owns, owns but has a mortgage, or rents."
)

loan50_var_def |>
  kbl(
    linesep = "", booktabs = TRUE,
    col.names = c("Variable", "Description")
  ) |>
  kable_styling(
    bootstrap_options = c("striped", "condensed"),
    latex_options = c("striped"),
    full_width = FALSE
  ) |>
  column_spec(1, monospace = TRUE) |>
  column_spec(2, width = "30em")
```

Die Daten in @tbl-loan50-df repräsentieren einen \index{data frame}**Datenrahmen**, der eine praktische und gebräuchliche Methode zur Organisation von Daten darstellt, insbesondere beim Erfassen von Daten in einer Tabellenkalkulation.
Ein Datenrahmen, bei dem jede Zeile ein eindeutiger Fall (Beobachtungseinheit) ist, jede Spalte eine Variable und jede Zelle einen einzelnen Wert enthält, wird allgemein als \index{tidy data}**aufgeräumte Daten** bezeichnet [@wickham2014].

```{r}
#| include: false
terms_chp_1 <- c(terms_chp_1, "data frame", "tidy data")
```

Verwenden Sie beim Erfassen von Daten einen aufgeräumten Datenrahmen, sofern Sie keinen sehr guten Grund haben, eine andere Struktur zu verwenden.
Diese Struktur ermöglicht es, neue Fälle als Zeilen oder neue Variablen als neue Spalten hinzuzufügen, und erleichtert die Visualisierung, Zusammenfassung und andere statistische Analysen.

::: {.guidedpractice data-latex=""}
Die Noten für Hausaufgaben, Tests und Prüfungen in einem Kurs werden häufig in einem Notenbuch erfasst, das die Form eines Datenrahmens hat.
Wie würden Sie die Notendaten eines Kurses mit einem Datenrahmen organisieren?
Beschreiben Sie die Beobachtungseinheiten und Variablen.[^01-data-hello-3]
:::

[^01-data-hello-3]: Es gibt mehrere mögliche Strategien.
    Eine gängige Strategie besteht darin, jeden Schüler durch eine Zeile darzustellen und dann eine Spalte für jede Hausaufgabe, jeden Test oder jede Prüfung hinzuzufügen.
    Bei dieser Einrichtung ist es einfach, eine einzelne Zeile zu überprüfen, um die Notenhistorie eines Schülers zu verstehen.
    Es sollte auch Spalten geben, die Schülerinformationen enthalten, z. B. eine Spalte zur Auflistung von Schülernamen.

::: {.guidedpractice data-latex=""}
Wir betrachten Daten für 3.142 Landkreise in den Vereinigten Staaten, die den Namen jedes Landkreises, den Bundesstaat, in dem er liegt, seine Bevölkerung im Jahr 2017, die Bevölkerungsveränderung von 2010 bis 2017, die Armutsquote und neun weitere Merkmale umfassen.
Wie könnten diese Daten in einem Datenrahmen organisiert werden?[^01-data-hello-4]
:::

[^01-data-hello-4]: Jeder Landkreis kann als Fall betrachtet werden, und es werden elf Informationen für jeden Fall aufgezeichnet.
    Eine Tabelle mit 3.142 Zeilen und 14 Spalten könnte diese Daten aufnehmen, wobei jede Zeile einen Landkreis und jede Spalte ein bestimmtes Informationselement repräsentiert.

Die in der Geführten Übung oben beschriebenen Daten repräsentieren den `county`-Datensatz, der als Datenrahmen in @tbl-county-df dargestellt wird.
Die Variablen sowie die Variablen im Datensatz, die nicht in @tbl-county-df passten, sind in @tbl-county-variables beschrieben.

```{r}
#| label: tbl-county-df
#| tbl-cap: Six observations and six variables from the `county` dataset.
#| tbl-pos: H
county |>
  select(name, state, pop2017, pop_change, unemployment_rate, median_edu) |>
  slice_head(n = 6) |>
  kbl(
    linesep = "", booktabs = TRUE,
    format.args = list(big.mark = ",")
  ) |>
  kable_styling(
    bootstrap_options = c("striped", "condensed"),
    latex_options = c("striped")
  )
```

```{r}
#| label: tbl-county-variables
#| tbl-cap: Variables and their descriptions for the `county` dataset.
#| tbl-pos: H
county_var_def <- tribble(
  ~variable,           ~description,
  "name",              "Name of county.",
  "state",             "Name of state.",
  "pop2000",           "Population in 2000.",
  "pop2010",           "Population in 2010.",
  "pop2017",           "Population in 2017.",
  "pop_change",        "Population change from 2010 to 2017 (in percent).",
  "poverty",           "Percent of population in poverty in 2017.",
  "homeownership",     "Homeownership rate, 2006-2010.",
  "multi_unit",        "Multi-unit rate: percent of housing units that are in multi-unit structures, 2006-2010.",
  "unemployment_rate", "Unemployment rate in 2017.",
  "metro",             "Whether the county contains a metropolitan area, taking one of the values yes or no.",
  "median_edu",        "Median education level (2013-2017), taking one of the values below_hs, hs_diploma, some_college, or bachelors.",
  "per_capita_income", "Per capita (per person) income (2013-2017).",
  "median_hh_income",  "Median household income.",
  "smoking_ban",       "Describes the type of county-level smoking ban in place in 2010, taking one of the values none, partial, or comprehensive."
)

county_var_def |>
  kbl(
    linesep = "", booktabs = TRUE,
    col.names = c("Variable", "Description")
  ) |>
  kable_styling(
    bootstrap_options = c("striped", "condensed"),
    latex_options = c("striped")
  ) |>
  column_spec(1, monospace = TRUE) |>
  column_spec(2, width = "30em")
```

::: {.data data-latex=""}
Die Daten [`county`](http://openintrostat.github.io/usdata/reference/county.html) sind im R-Paket [**usdata**](http://openintrostat.github.io/usdata) zu finden.
:::

### Arten von Variablen {#sec-variable-types}

Betrachten Sie die Variablen `unemployment_rate`, `pop2017`, `state` und `median_edu` im `county`-Datensatz.
Jede dieser Variablen unterscheidet sich grundlegend von den anderen dreien, dennoch teilen einige bestimmte Merkmale.

Betrachten wir zunächst `unemployment_rate`, das als \index{variable!numerical}**numerische** Variable bezeichnet wird, da es einen weiten Bereich numerischer Werte annehmen kann und es sinnvoll ist, diese Werte zu addieren, subtrahieren oder Mittelwerte zu bilden.
Andererseits würden wir eine Variable, die Telefonvorwahlnummern angibt, nicht als numerisch klassifizieren, da der Durchschnitt, die Summe und die Differenz von Vorwahlnummern keine klare Bedeutung haben.
Stattdessen würden wir Vorwahlnummern als kategoriale Variable betrachten.

```{r}
#| include: false
terms_chp_1 <- c(terms_chp_1, "numerical")
```

Die Variable `pop2017` ist ebenfalls numerisch, obwohl sie sich etwas von `unemployment_rate` zu unterscheiden scheint.
Diese Variable für die Bevölkerungsanzahl kann nur ganze nicht-negative Zahlen (0, 1, 2, ...) annehmen.
Aus diesem Grund wird die Bevölkerungsvariable als **diskret**\index{variable!discrete} bezeichnet, da sie nur numerische Werte mit Sprüngen annehmen kann.
Die Arbeitslosenquotenvariable hingegen wird als **stetig**\index{variable!continuous} bezeichnet.

```{r}
#| include: false
terms_chp_1 <- c(terms_chp_1, "discrete", "continuous")
```

Die Variable `state` kann bis zu 51 Werte annehmen, wenn Washington, DC berücksichtigt wird: Alabama, Alaska, ..., und Wyoming.
Da die Antworten selbst Kategorien sind, wird `state` als **kategorial**\index{variable!categorical} bezeichnet, und die möglichen Werte (Bundesstaaten) werden als **Ausprägungen**\index{variable!levels} der Variablen bezeichnet (z. B. District of Columbia, Alabama, Alaska usw.) .

```{r}
#| include: false
terms_chp_1 <- c(terms_chp_1, "categorical", "level")
```

Betrachten wir schließlich die Variable `median_edu`, die das mittlere Bildungsniveau der Landkreisbewohner beschreibt und die Werte `below_hs`, `hs_diploma`, `some_college` oder `bachelors` in jedem Landkreis annimmt.
Diese Variable scheint ein Hybrid zu sein: Sie ist eine kategoriale Variable, aber die Ausprägungen haben eine natürliche Reihenfolge.
Eine Variable mit diesen Eigenschaften wird als **ordinal**\index{variable!ordinal} bezeichnet, während eine reguläre kategoriale Variable ohne diese Art von spezieller Reihenfolge als **nominal**\index{variable!nominal} bezeichnet wird.
Um Analysen zu vereinfachen, wird jede kategoriale Variable in diesem Buch als nominale (ungeordnete) kategoriale Variable behandelt (siehe @fig-variables).

```{r}
#| include: false
terms_chp_1 <- c(terms_chp_1, "ordinal", "nominal")
```

```{r}
#| label: fig-variables
#| fig-cap: Breakdown of variables into their respective types.
#| fig-asp: 0.4
#| fig-alt: |
#|   Types of variables are broken down into numerical (which can be discrete
#|   or continuous) and categorical (which can be ordinal or nominal).
par_og <- par(no.readonly = TRUE) # save original par
par(mar = rep(0, 4))
plot(c(-0.15, 1.3), 0:1, type = "n", axes = FALSE)

text(0.6, 0.9, "all variables")
rect(0.4, 0.8, 0.8, 1)

text(0.25, 0.5, "numerical")
rect(0.1, 0.4, 0.4, 0.6)
arrows(0.45, 0.78, 0.34, 0.62, length = 0.08)

text(0.9, 0.5, "categorical")
rect(0.73, 0.4, 1.07, 0.6)
arrows(0.76, 0.78, 0.85, 0.62, length = 0.08)

text(0, 0.1, "discrete")
rect(-0.17, 0, 0.17, 0.2)
arrows(0.13, 0.38, 0.05, 0.22, length = 0.08)

text(0.39, 0.1, "continuous")
rect(0.25, 0, 0.53, 0.2)
arrows(0.35, 0.38, 0.4, 0.22, length = 0.08)

text(0.77, 0.105, "ordinal")
rect(0.64, 0, 0.9, 0.2)
arrows(0.82, 0.38, 0.77, 0.22, length = 0.08)

text(1.12, 0.1, "nominal")
rect(0.99, 0, 1.25, 0.2)
arrows(1.02, 0.38, 1.1, 0.22, length = 0.08)
par(par_og) # restore original par
```

::: {.workedexample data-latex=""}
Es wurden Daten über Studenten in einem Statistikkurs erhoben.
Für jeden Studenten wurden drei Variablen aufgezeichnet: Anzahl der Geschwister, Körpergröße des Studenten und ob der Student zuvor einen Statistikkurs belegt hatte.
Klassifizieren Sie jede der Variablen als stetig numerisch, diskret numerisch oder kategorial.

------------------------------------------------------------------------

Die Anzahl der Geschwister und die Körpergröße des Studenten sind numerische Variablen.
Da die Anzahl der Geschwister eine Zählung ist, ist sie diskret.
Die Körpergröße variiert stetig, daher ist sie eine stetig numerische Variable.
Die letzte Variable klassifiziert Studenten in zwei Kategorien -- diejenigen, die einen Statistikkurs belegt haben, und diejenigen, die keinen belegt haben -- was diese Variable kategorial macht.
:::

::: {.guidedpractice data-latex=""}
Ein Experiment bewertet die Wirksamkeit eines neuen Medikaments bei der Behandlung von Migräne.
Eine Variable `group` wird verwendet, um die Experimentgruppe für jeden Patienten anzugeben: Behandlung oder Kontrolle.
Die Variable `num_migraines` gibt die Anzahl der Migräneanfälle an, die der Patient in einem Zeitraum von 3 Monaten erlebt hat.
Klassifizieren Sie jede Variable als numerisch oder kategorial.[^01-data-hello-5]
:::

[^01-data-hello-5]: Die Variable `group` kann nur einen von zwei Gruppennamen annehmen, was sie kategorial macht.
    Die Variable `num_migraines` beschreibt eine Zählung der Anzahl von Migräneanfällen, was ein Ergebnis ist, bei dem grundlegende Arithmetik sinnvoll ist, was bedeutet, dass dies ein numerisches Ergebnis ist; genauer gesagt ist `num_migraines`, da es eine Zählung darstellt, eine diskret numerische Variable.

### Beziehungen zwischen Variablen {#sec-variable-relations}

Viele Analysen werden von Forschern motiviert, die nach einer Beziehung zwischen zwei oder mehr Variablen suchen.
Ein Sozialwissenschaftler möchte vielleicht einige der folgenden Fragen beantworten:

> Entspricht ein überdurchschnittlicher Anstieg der Landkreisbevölkerung tendenziell Landkreisen mit höherem oder niedrigerem mittleren Haushaltseinkommen?

> Wenn das Wohneigentum in einem Landkreis unter dem nationalen Durchschnitt liegt, wird der Prozentsatz der Wohneinheiten in Mehrfamilienhäusern in diesem Landkreis dann über oder unter dem nationalen Durchschnitt liegen?

> Wie gut kann das mittlere Bildungsniveau das mittlere Haushaltseinkommen für Landkreise in den USA erklären?

Um diese Fragen zu beantworten, müssen Daten gesammelt werden, wie z. B. der `county`-Datensatz in @tbl-county-df.
Die Untersuchung von \index{summary statistic}**Kennzahlen** kann numerische Einblicke in die Besonderheiten jeder dieser Fragen liefern.
Alternativ können Grafiken verwendet werden, um die Daten visuell zu erkunden, was möglicherweise mehr Einblick bietet als eine Kennzahl.

\clearpage

\index{scatterplot}**Streudiagramme** sind eine Art von Grafik, die zur Untersuchung der Beziehung zwischen zwei numerischen Variablen verwendet wird.
@fig-county-multi-unit-homeownership zeigt die Beziehung zwischen den Variablen `homeownership` und `multi_unit`, die den Prozentsatz der Wohneinheiten in Mehrfamilienhäusern (z. B. Wohnungen, Eigentumswohnungen) darstellt.
Jeder Punkt im Diagramm repräsentiert einen einzelnen Landkreis.
Beispielsweise entspricht der hervorgehobene Punkt dem Landkreis 413 im `county`-Datensatz: Chattahoochee County, Georgia, das 39,4% Wohneinheiten in Mehrfamilienhäusern und eine Wohneigentumsquote von 31,3% hat.
Das Streudiagramm legt eine Beziehung zwischen den beiden Variablen nahe: Landkreise mit einem höheren Anteil an Wohneinheiten in Mehrfamilienhäusern tendieren zu niedrigeren Wohneigentumsquoten.
Wir könnten Brainstorming betreiben, warum diese Beziehung besteht, und jede Idee untersuchen, um festzustellen, welche die vernünftigsten Erklärungen sind.

```{r}
#| label: fig-county-multi-unit-homeownership
#| fig-cap: A scatterplot of homeownership versus the percent of housing units that are
#|   in multi-unit structures for US counties. The highlighted dot represents Chattahoochee
#|   County, Georgia, which has a multi-unit rate of 39.4% and a homeownership rate
#|   of 31.3%.
#| fig-alt: A scatterplot of homeownership (on the y-axis) versus the percent of
#|   housing units that are in multi-unit structures (on the x-axis) for US
#|   counties. The observation from Chattahoochee County, Georgia
#|   is highlighted as having a multi-unit rate of 39.4% and a
#|   homeownership rate of 31.3%
ggplot(county, aes(x = multi_unit, y = homeownership)) +
  geom_point(alpha = 0.3, fill = IMSCOL["black", "full"], shape = 21) +
  labs(
    x = "Percent of housing units in that are multi-unit structures",
    y = "Homeownership rate"
  ) +
  geom_point(
    data = county |> filter(name == "Chattahoochee County"),
    size = 3, stroke = 2, color = IMSCOL["red", "full"], shape = 1
  ) +
  geom_text(
    data = county |> filter(name == "Chattahoochee County"),
    label = "Chattahoochee County", fontface = "italic",
    nudge_x = 21, nudge_y = -5, color = IMSCOL["red", "full"]
  ) +
  guides(color = FALSE) +
  geom_segment(
    data = county |> filter(name == "Chattahoochee County"),
    aes(
      x = 0, y = homeownership, xend = multi_unit, yend = homeownership,
      color = IMSCOL["red", "full"]
    ), linetype = "dashed"
  ) +
  geom_segment(
    data = county |> filter(name == "Chattahoochee County"),
    aes(
      x = multi_unit, y = 0, xend = multi_unit, yend = homeownership,
      color = IMSCOL["red", "full"]
    ), linetype = "dashed"
  ) +
  scale_x_continuous(labels = percent_format(scale = 1)) +
  scale_y_continuous(labels = percent_format(scale = 1))
```

Die Mehrfamilienhaus- und Wohneigentumsquoten gelten als assoziiert, weil das Diagramm ein erkennbares Muster zeigt.
Wenn zwei Variablen eine Verbindung zueinander zeigen, werden sie als **assoziierte**\index{association} Variablen bezeichnet.

```{r}
#| include: false
terms_chp_1 <- c(terms_chp_1, "associated")
```

::: {.guidedpractice data-latex=""}
Untersuchen Sie die Variablen im `loan50`-Datensatz, die in @tbl-loan-50-variables beschrieben sind.
Formulieren Sie zwei Fragen zu möglichen Beziehungen zwischen Variablen in `loan50`, die Sie interessieren.[^01-data-hello-6]
:::

[^01-data-hello-6]: Zwei Beispielfragen: (1) Wie ist die Beziehung zwischen Kreditbetrag und Gesamteinkommen?
    (2) Wenn das Einkommen einer Person überdurchschnittlich ist, wird ihr Zinssatz tendenziell über oder unter dem Durchschnitt liegen?

::: {.workedexample data-latex=""}
Dieses Beispiel untersucht die Beziehung zwischen der prozentualen Bevölkerungsveränderung von 2010 bis 2017 und dem mittleren Haushaltseinkommen für Landkreise, die als Streudiagramm in @fig-county-pop-change-med-hh-income visualisiert wird.
Sind diese Variablen assoziiert?

------------------------------------------------------------------------

Je höher das mittlere Haushaltseinkommen eines Landkreises, desto höher ist das beobachtete Bevölkerungswachstum des Landkreises.
Obwohl es nicht stimmt, dass jeder Landkreis mit einem höheren mittleren Haushaltseinkommen ein höheres Bevölkerungswachstum hat, ist der Trend im Diagramm offensichtlich.
Da eine gewisse Beziehung zwischen den Variablen besteht, sind sie assoziiert.
:::

```{r}
#| label: fig-county-pop-change-med-hh-income
#| fig-cap: A scatterplot showing population change
#|   against median household income.
#|   Owsley County of Kentucky is highlighted, which lost 3.63% of its population from
#|   2010 to 2017 and had median household income of $22,736.
#| fig-alt: A scatterplot showing population change (on the y-axis)
#|   against median household income (on the x-axis).
#|   Owsley County of Kentucky is highlighted, which lost 3.63% of its population from
#|   2010 to 2017 and had median household income of $22,736.
ggplot(county, aes(x = median_hh_income, y = pop_change)) +
  geom_point(alpha = 0.3, fill = IMSCOL["black", "full"], shape = 21) +
  labs(
    x = "Median household income",
    y = "Population change over 7 years"
  ) +
  geom_point(
    data = county |> filter(name == "Owsley County"),
    size = 3, stroke = 2, color = IMSCOL["red", "full"], shape = 1
  ) +
  guides(color = FALSE) +
  geom_text(
    data = county |> filter(name == "Owsley County"),
    label = "Owsley\nCounty", fontface = "italic",
    nudge_x = -2000, nudge_y = 10, color = IMSCOL["red", "full"],
    hjust = 1
  ) +
  geom_segment(
    data = county |> filter(name == "Owsley County"),
    aes(
      x = 0, y = pop_change,
      xend = median_hh_income, yend = pop_change,
      color = IMSCOL["red", "full"]
    ), linetype = "dashed"
  ) +
  geom_segment(
    data = county |> filter(name == "Owsley County"),
    aes(
      x = median_hh_income, y = -40,
      xend = median_hh_income, yend = pop_change,
      color = IMSCOL["red", "full"]
    ), linetype = "dashed"
  ) +
  scale_x_continuous(labels = dollar_format(scale = 0.001, suffix = "K")) +
  scale_y_continuous(labels = percent_format(scale = 1), limits = c(-40, 40))
```

Da in @fig-county-multi-unit-homeownership ein Abwärtstrend zu beobachten ist -- Landkreise mit mehr Wohneinheiten in Mehrfamilienhäusern sind mit niedrigeren Wohneigentumsquoten assoziiert -- werden diese Variablen als **negativ assoziiert**\index{association} bezeichnet.
Eine **positive Assoziation**\index{association} zeigt sich in der Beziehung zwischen den Variablen `median_hh_income` und `pop_change` in @fig-county-pop-change-med-hh-income, wobei Landkreise mit höherem mittleren Haushaltseinkommen tendenziell höhere Bevölkerungswachstumsraten aufweisen.

```{r}
#| include: false
terms_chp_1 <- c(terms_chp_1, "positive association", "negative association")
```

Wenn zwei Variablen nicht assoziiert sind, werden sie als **unabhängig**\index{independence}\index{independent} bezeichnet.
Das heißt, zwei Variablen sind unabhängig, wenn keine offensichtliche Beziehung zwischen den beiden besteht.

```{r}
#| include: false
terms_chp_1 <- c(terms_chp_1, "independent")
```

::: {.important data-latex=""}
**Assoziiert oder unabhängig, nicht beides.**

Ein Variablenpaar ist entweder in gewisser Weise verwandt (assoziiert) oder nicht (unabhängig).
Kein Variablenpaar ist sowohl assoziiert als auch unabhängig.
:::

### Erklärende und Antwortvariablen

Wenn wir Fragen über die Beziehung zwischen zwei Variablen stellen, möchten wir manchmal auch bestimmen, ob die Veränderung einer Variablen eine Veränderung der anderen verursacht.
Betrachten Sie die folgende Umformulierung einer früheren Frage zum `county`-Datensatz:

> Wenn das mittlere Haushaltseinkommen in einem Landkreis steigt, treibt dies auch einen Anstieg seiner Bevölkerung an?

In dieser Frage fragen wir, ob eine Variable eine andere beeinflusst.
Wenn dies unsere zugrunde liegende Annahme ist, ist das *mittlere Haushaltseinkommen* die **erklärende Variable**\index{explanatory variable}\index{variable!explanatory}, und die *Bevölkerungsveränderung* ist die **Antwortvariable**\index{response variable}\index{variable!response} in der hypothetischen Beziehung.[^01-data-hello-7]

[^01-data-hello-7]: In einigen Disziplinen ist es üblich, die erklärende Variable als **unabhängige Variable**\index{variable!independent}\index{independent variable} und die Antwortvariable als **abhängige Variable**\index{variable!dependent}\index{dependent variable} zu bezeichnen.
    Dies wird jedoch verwirrend, da ein *Paar* von Variablen unabhängig oder abhängig sein kann, weshalb wir diese Terminologie vermeiden.

```{r}
#| include: false
terms_chp_1 <- c(terms_chp_1, "explanatory variable", "response variable", "dependent")
```

::: {.important data-latex=""}
**Erklärende und Antwortvariablen.**

Wenn wir vermuten, dass eine Variable eine andere kausal beeinflussen könnte, bezeichnen wir die erste Variable als erklärende Variable und die zweite als Antwortvariable.
Wir verwenden auch die Begriffe **erklärend** und **Antwort**, um Variablen zu beschreiben, bei denen die **Antwort** mithilfe der **erklärenden** Variable vorhergesagt werden könnte, auch wenn keine kausale Beziehung besteht.

<center>erklärende Variable $\rightarrow$ *könnte beeinflussen* $\rightarrow$ Antwortvariable</center>

<br> Für viele Variablenpaare gibt es keine hypothetische Beziehung, und diese Bezeichnungen würden in solchen Fällen auf keine der Variablen angewendet.
:::

Beachten Sie, dass das Bezeichnen der Variablen auf diese Weise nichts dazu beiträgt, das Bestehen einer kausalen Beziehung zu garantieren.
Eine formale Bewertung, ob eine Variable eine Veränderung in einer anderen verursacht, erfordert ein Experiment.

### Beobachtungsstudien und Experimente

Es gibt zwei primäre Arten der Datenerhebung: Experimente und Beobachtungsstudien.

Wenn Forscher die Wirkung bestimmter Merkmale, Behandlungen oder Bedingungen bewerten wollen, führen sie ein **Experiment**\index{experiment}\index{study!experiment} durch.
Zum Beispiel könnten wir vermuten, dass das Trinken eines kalorienreichen Energydrinks die Leistung in einem Rennen verbessern wird.
Um zu überprüfen, ob wirklich eine kausale Beziehung zwischen der erklärenden Variablen (ob der Läufer einen Energydrink getrunken hat oder nicht) und der Antwortvariablen (die Rennzeit) besteht, identifizieren Forscher eine Stichprobe von Personen und teilen sie in Gruppen auf.
Den Personen in jeder Gruppe wird eine Behandlung *zugewiesen*.
Wenn Personen zufällig einer Gruppe zugewiesen werden, wird das Experiment als **randomisiertes Experiment**\index{study!randomized experiment}\index{randomized experiment} bezeichnet.
Die Zufallszuweisung ordnet die Teilnehmer einer Studie in Gruppen ein, die in allen Aspekten ungefähr gleich sind, und ermöglicht es uns so, alle Störvariablen zu kontrollieren, die das Ergebnis beeinflussen könnten (z. B. Fitnessniveau, Rennerfahrung usw.). (Weitere Informationen zu Störvariablen finden Sie in @sec-principles-experimental-design.)
Zum Beispiel könnte jeder Läufer im Experiment zufällig, vielleicht durch Münzwurf, einer von zwei Gruppen zugewiesen werden: Die erste Gruppe erhält ein **Placebo**\index{placebo} (Scheinbehandlung, in diesem Fall ein kalorienfreies Getränk) und die zweite Gruppe erhält den kalorienreichen Energydrink.
Weitere Informationen zu einem Experiment finden Sie in der Fallstudie in @sec-case-study-stents-strokes, obwohl diese Studie kein Placebo verwendet hat.

```{r}
#| include: false
terms_chp_1 <- c(terms_chp_1, "experiment", "randomized experiment", "placebo")
```

Forscher führen eine **Beobachtungsstudie**\index{study!observational}\index{observational study} durch, wenn sie Daten auf eine Weise sammeln, die nicht direkt in die Entstehung der Daten eingreift.
Zum Beispiel können Forscher Informationen über Umfragen sammeln, medizinische oder Unternehmensunterlagen prüfen oder eine **Kohorte**\index{cohort}\index{study!cohort} vieler ähnlicher Personen verfolgen, um Hypothesen darüber zu bilden, warum bestimmte Krankheiten entstehen könnten.
In jeder dieser Situationen beobachten Forscher lediglich die entstehenden Daten.
Im Allgemeinen können Beobachtungsstudien Belege für eine natürlich vorkommende Assoziation zwischen Variablen liefern, aber sie können für sich allein keine kausale Verbindung belegen, da sie keinen Mechanismus zur Kontrolle von Störvariablen bieten. (Weitere Informationen zu Störvariablen finden Sie in @sec-principles-experimental-design.)

```{r}
#| include: false
terms_chp_1 <- c(terms_chp_1, "observational study", "cohort")
```

::: {.important data-latex=""}
**Assoziation** $\neq$ **Kausalität.**

Im Allgemeinen impliziert Assoziation keine Kausalität.
Ein Vorteil eines randomisierten Experiments besteht darin, dass mit einer solchen Studie kausale Beziehungen leichter nachgewiesen werden können.
Der Hauptgrund dafür ist, dass Beobachtungsstudien keine Störvariablen kontrollieren und daher die Feststellung kausaler Beziehungen mit Beobachtungsstudien fortgeschrittene statistische Methoden erfordert (die über den Umfang dieses Buches hinausgehen).
Wir greifen das Thema Konfundierung wieder auf, wenn wir Experimente in @sec-principles-experimental-design besprechen.
:::

\vspace{10mm}

## Kapitelzusammenfassung {#sec-chp1-review}

### Zusammenfassung

Dieses Kapitel hat Sie in die Welt der Daten eingeführt.
Daten können auf viele Arten organisiert werden, aber aufgeräumte Daten, bei denen jede Zeile eine Beobachtung und jede Spalte eine Variable repräsentiert, eignen sich am besten für statistische Analysen.
Viele der Ideen aus diesem Kapitel werden wieder aufgegriffen, wenn wir zu vollständigen Datenanalysen übergehen.
Im nächsten Kapitel erfahren Sie, wie wir Studien entwerfen können, um die Daten zu sammeln, die wir benötigen, um Schlussfolgerungen mit dem gewünschten Schlussfolgerungsbereich zu ziehen.

### Begriffe

Die in diesem Kapitel eingeführten Begriffe sind in @tbl-terms-chp-1 aufgeführt.
Wenn Sie sich nicht sicher sind, was einige dieser Begriffe bedeuten, empfehlen wir Ihnen, im Text zurückzugehen und ihre Definitionen zu überprüfen.
Sie sollten sie leicht als **fett gedruckten Text** erkennen können.

```{r}
#| label: tbl-terms-chp-1
#| tbl-cap: Terms introduced in this chapter.
#| tbl-pos: H
make_terms_table(terms_chp_1)
```

\clearpage

## Aufgaben {#sec-chp1-exercises}

Antworten auf ungerade nummerierte Aufgaben finden sich im [Anhang -@sec-exercise-solutions-01].

::: {.exercises data-latex=""}
{{< include exercises/_01-ex-data-hello.qmd >}}
:::
