# Kategoriale Daten erkunden {#sec-explore-categorical}

```{r}
#| include: false

source("_common.R")
```

::: {.chapterintro data-latex=""}
Dieses Kapitel befasst sich mit der Erkundung **kategorialer** Daten mithilfe von Zusammenfassungsstatistiken und Visualisierungen.
Die in diesem Kapitel vorgestellten Zusammenfassungen und Grafiken werden mit statistischer Software erstellt; da dies jedoch möglicherweise Ihre erste Begegnung mit diesen Konzepten ist, nehmen wir uns in diesem Kapitel die Zeit, die Erstellung im Detail zu erläutern.
Wo immer möglich, stellen wir multivariate Grafiken vor, also Grafiken, die die Beziehung zwischen mehreren Variablen visualisieren.
Die Beherrschung der in diesem Kapitel vorgestellten Inhalte ist entscheidend für das Verständnis der im Rest des Buches eingeführten Methoden und Techniken.
:::

In diesem Kapitel arbeiten wir mit Daten zu Krediten von Lending Club, die Sie bereits in @sec-data-hello gesehen haben.
Der Datensatz `loan50` aus @sec-data-hello stellt eine Stichprobe aus einem größeren Kreditdatensatz namens `loans` dar.
Dieser größere Datensatz enthält Informationen zu 10.000 über Lending Club abgeschlossenen Krediten.
Wir untersuchen die Beziehung zwischen `homeownership`, das für die `loans`-Daten den Wert `rent`, `mortgage` (Eigentümer mit Hypothek) oder `own` annehmen kann, und `application_type`, das angibt, ob die Kreditanfrage gemeinsam mit einem Partner oder als Einzelanfrage gestellt wurde.

::: {.data data-latex=""}
Die Daten [`loans_full_schema`](http://openintrostat.github.io/openintro/reference/loans_full_schema.html) sind im R-Paket [**openintro**](http://openintrostat.github.io/openintro) zu finden.
Basierend auf den Daten in diesem Datensatz haben wir die Variablen `homeownership` und `application_type` modifiziert.
Wir bezeichnen diesen modifizierten Datensatz als `loans`.
:::

## Kontingenztafeln und Balkendiagramme

```{r}
loans <- loans_full_schema |>
  mutate(application_type = as.character(application_type)) |>
  filter(application_type != "") |>
  mutate(
    homeownership = tolower(homeownership),
    homeownership = fct_relevel(homeownership, "rent", "mortgage", "own"),
    application_type = fct_relevel(application_type, "joint", "individual")
  )

loans_individual_rent <- loans |>
  filter(
    application_type == "individual",
    homeownership == "rent"
  ) |>
  nrow()
```

@tbl-loan-home-app-type-totals fasst zwei Variablen zusammen: `application_type` und `homeownership`.
Zu beachten ist, dass Kredite von Lending Club in der Regel für kleinere Anschaffungen oder als Bargeld vergeben werden, nicht für Immobilien.
Die Personen im Datensatz nehmen Kredite für den persönlichen Gebrauch auf, und wir kategorisieren sie anhand ihres `homeownership`-Status (der nichts mit dem Kreditzweck zu tun hat).
Eine Tabelle, die Daten für zwei kategoriale Variablen auf diese Weise zusammenfasst, wird als **Kontingenztafel**\index{contingency table} bezeichnet.
Jeder Wert in der Tabelle steht für die Anzahl der Fälle, in denen eine bestimmte Kombination von Variablenausprägungen aufgetreten ist.

Der Wert `r loans_individual_rent` entspricht beispielsweise der Anzahl der Kredite im Datensatz, bei denen der Kreditnehmer zur Miete wohnt und die Antragsart „Einzelperson" war.
Zeilen- und Spaltensummen sind ebenfalls enthalten.
Die **Zeilensummen**\index{row totals} geben die Gesamtzahl der Fälle in jeder Zeile an, die **Spaltensummen**\index{column totals} entsprechend für jede Spalte.
Wir können auch eine Tabelle erstellen, die nur die Gesamtprozentsätze oder Anteile für jede Kombination der Kategorien zeigt, oder eine Tabelle für eine einzelne Variable, wie die in @tbl-loan-homeownership-totals für die Variable `homeownership` dargestellte.

```{r}
#| include: false
terms_chp_04 <- c("contingency table", "row totals", "column totals")
```

```{r}
#| label: tbl-loan-home-app-type-totals
#| tbl-cap: A contingency table for application type and homeownership.
#| tbl-pos: H
loans |>
  count(application_type, homeownership) |>
  pivot_wider(names_from = homeownership, values_from = n) |>
  select(application_type, rent, mortgage, own) |>
  adorn_totals(where = c("row", "col")) |>
  kbl(linesep = "", booktabs = TRUE) |>
  kable_styling(
    bootstrap_options = c("striped", "condensed"),
    latex_options = c("striped")
  ) |>
  add_header_above(c(" " = 1, "homeownership" = 3, " " = 1)) |>
  column_spec(1, width = "8em") |>
  column_spec(2:5, width = "5em")
```

```{r}
#| label: tbl-loan-homeownership-totals
#| tbl-cap: |
#|   A table summarizing the frequencies for each value of the homeownership
#|   variable -- mortgage, own, and rent.
#| tbl-pos: H
loans |>
  count(homeownership, name = "Count") |>
  adorn_totals(where = "row") |>
  kbl(linesep = "", booktabs = TRUE) |>
  kable_styling(
    bootstrap_options = c("striped", "condensed"),
    latex_options = c("striped"), full_width = FALSE
  ) |>
  column_spec(1:2, width = "10em")
```

Ein Balkendiagramm ist eine übliche Methode zur Darstellung einer einzelnen kategorialen Variable.
@fig-loan-homeownership-bar-plot-1 zeigt ein **Balkendiagramm** der Variable `homeownership`.
In @fig-loan-homeownership-bar-plot-2 werden die Häufigkeiten in Anteile umgerechnet, die den Anteil der Beobachtungen in jeder Ausprägung zeigen.

```{r}
#| label: fig-loan-homeownership-bar-plot
#| fig-cap: Distribution of homeownership.
#| fig-subcap:
#|   - Counts of homeownership.
#|   - Proportions of homeownership.
#| fig-alt: |
#|   Counts and proportions of values of the homeownership variable. The
#|   highest proportion of borrowers have a home mortgage. The next highest
#|   group rents. The smallest group of people own their home
#|   outright.
#| fig-width: 4
#| layout-ncol: 2
ggplot(loans, aes(x = homeownership)) +
  geom_bar(fill = IMSCOL["green", "full"]) +
  labs(x = "Homeownership", y = "Count")

loans |>
  count(homeownership) |>
  mutate(proportion = n / sum(n)) |>
  ggplot(aes(x = homeownership, y = proportion)) +
  geom_col(fill = IMSCOL["green", "full"]) +
  labs(x = "Homeownership", y = "Proportion")
```

## Visualisierung zweier kategorialer Variablen

### Balkendiagramme mit zwei Variablen

Wir können die Verteilungen zweier kategorialer Variablen gleichzeitig in einem Balkendiagramm darstellen.
Solche Diagramme sind im Allgemeinen nützlich, um den Zusammenhang zwischen zwei kategorialen Variablen zu visualisieren.
@fig-loan-homeownership-app-type-bar-plot zeigt drei solcher Diagramme; @fig-loan-homeownership-app-type-bar-plot-1 ist ein **gestapeltes Balkendiagramm**\index{plot!stacked bar}\index{stacked bar plot}.
Dieses Diagramm zeigt am deutlichsten, dass Kreditantragsteller am häufigsten in Häusern mit Hypothek wohnen.
Allein anhand dieses Diagramms lässt sich schwer erkennen, wie sich die verschiedenen Antragsarten über die Ausprägungen von `homeownership` unterscheiden.
@fig-loan-homeownership-app-type-bar-plot-2 ist ein **standardisiertes Balkendiagramm**\index{plot!standardized bar}\index{standardized bar plot} (auch bekannt als **gefülltes Balkendiagramm**\index{plot!filled bar}\index{filled bar plot}).
Diese Art der Visualisierung hilft dabei, den Anteil der Einzel- oder gemeinsamen Kreditanträge für Kreditnehmer in jeder Ausprägung von `homeownership` zu verstehen.
Da die Anteile gemeinsamer und einzelner Kredite zwischen den Gruppen variieren, können wir zudem schließen, dass die beiden Variablen in dieser Stichprobe einen Zusammenhang aufweisen.
Schließlich ist @fig-loan-homeownership-app-type-bar-plot-3 ein **nebeneinandergestelltes Balkendiagramm**\index{plot!dodged bar}\index{dodged bar plot}.
Dieses Diagramm zeigt am deutlichsten, dass innerhalb jeder Ausprägung von `homeownership` Einzelanträge häufiger sind als gemeinsame Anträge.
Außerdem zeigt dieses Diagramm am deutlichsten, dass gemeinsame Anträge am häufigsten bei Krediten für Antragsteller vorkommen, die in Häusern mit Hypothek wohnen, verglichen mit Mietern und Eigentümern.

```{r}
#| include: false
terms_chp_04 <- c(terms_chp_04, "stacked bar plot", "dodged bar plot", "filled bar plot", "standardized bar plot")
```

```{r}
#| label: fig-loan-homeownership-app-type-bar-plot
#| fig-cap: |
#|   Three bar plots displaying homeownership and application type variables.
#| fig-subcap:
#|   - Stacked bar plot
#|   - Standardized bar plot
#|   - Dodged bar plot
#| fig-alt: |
#|   Three bar plots (stacked, dodged, and standardized) displaying homeownership
#|   and application type variables. There are three or four times as many 
#|   individual applications as joint applications. The highest proportion of 
#|   borrowers has a home mortgage. The next highest group rents. The smallest 
#|   group of people own their home outright.
#| fig-width: 3.5
#| layout: [[50, 50], [-22, 56, -22]]
ggplot(loans, aes(x = homeownership, fill = application_type)) +
  geom_bar(show.legend = FALSE) +
  scale_fill_manual(values = c(IMSCOL["blue", "full"], IMSCOL["yellow", "full"])) +
  labs(x = "Homeownership", y = "Count")

ggplot(loans, aes(x = homeownership, fill = application_type)) +
  geom_bar(position = "fill", show.legend = FALSE) +
  scale_fill_manual(values = c(IMSCOL["blue", "full"], IMSCOL["yellow", "full"])) +
  labs(x = "Homeownership", y = "Proportion")

ggplot(loans, aes(x = homeownership, fill = application_type)) +
  geom_bar(position = "dodge") +
  scale_fill_manual(values = c(IMSCOL["blue", "full"], IMSCOL["yellow", "full"])) +
  labs(x = "Homeownership", y = "Count", fill = "Application type") +
  theme(legend.position = "bottom")
```

::: {.workedexample data-latex=""}
Betrachten Sie die drei Balkendiagramme in @fig-loan-homeownership-app-type-bar-plot.
Wann ist das gestapelte, das nebeneinandergestellte oder das standardisierte Balkendiagramm am nützlichsten?

------------------------------------------------------------------------

Das gestapelte Balkendiagramm ist am nützlichsten, wenn es sinnvoll ist, eine Variable als erklärende Variable (hier `homeownership`) und die andere Variable als Antwortvariable (hier `application_type`) festzulegen, da wir zunächst nach einer Variable gruppieren und diese dann durch die anderen aufschlüsseln.

Nebeneinandergestellte Balkendiagramme sind hinsichtlich der Darstellung agnostischer in Bezug darauf, welche Variable die erklärende und welche die Antwortvariable ist.
Außerdem lässt sich die Anzahl der Fälle in jeder der sechs verschiedenen Gruppenkombinationen leicht ablesen.
Ein Nachteil ist jedoch, dass es tendenziell mehr horizontalen Platz benötigt; die Schmalheit von Diagramm B im Vergleich zu den anderen beiden in @fig-loan-homeownership-app-type-bar-plot lässt das Diagramm etwas beengt wirken.
Wenn zwei Gruppen sehr unterschiedlich groß sind, wie bei der Gruppe `own` im Vergleich zu den anderen beiden Gruppen, ist es zudem schwierig zu erkennen, ob ein Zusammenhang zwischen den Variablen besteht.

Das standardisierte gestapelte Balkendiagramm ist hilfreich, wenn die primäre Variable im gestapelten Balkendiagramm relativ unausgewogen ist, z.B. wenn eine Kategorie nur ein Drittel der Beobachtungen enthält, was das einfache gestapelte Balkendiagramm zur Überprüfung eines Zusammenhangs weniger nützlich macht.
Der Hauptnachteil der standardisierten Version ist, dass wir jegliches Gefühl dafür verlieren, wie viele Fälle jeder Balken repräsentiert.
:::

\vspace{-5mm}

### Mosaikplots

Ein **Mosaikplot**\index{plot!mosaic}\index{mosaic plot} ist eine für Kontingenztafeln geeignete Visualisierungstechnik, die einem standardisierten gestapelten Balkendiagramm ähnelt, mit dem Vorteil, dass wir dennoch die relativen Gruppengrößen der primären Variable sehen.

```{r}
#| include: false
terms_chp_04 <- c(terms_chp_04, "mosaic plot")
```

Um mit der Erstellung unseres ersten Mosaikplots zu beginnen, unterteilen wir ein Quadrat in Spalten für jede Kategorie der Variable, mit dem in @fig-loan-homeownership-type-mosaic-plot-1 dargestellten Ergebnis.
Jede Spalte repräsentiert eine Ausprägung von `homeownership`, und die Spaltenbreiten entsprechen dem Anteil der Kredite in jeder dieser Kategorien.
So gibt es beispielsweise weniger Kredite, bei denen der Kreditnehmer Eigentümer ist, als solche, bei denen der Kreditnehmer eine Hypothek hat.
Im Allgemeinen verwenden Mosaikplots Rechteck*flächen*, um die Anzahl der Fälle in jeder Kategorie darzustellen.

@fig-loan-homeownership-type-mosaic-plot-2 zeigt den Zusammenhang zwischen `homeownership` und `application_type`.
Jede Spalte ist proportional zur Anzahl der Kredite von Einzel- und gemeinsamen Kreditnehmern aufgeteilt.
Die zweite Spalte repräsentiert beispielsweise Kredite, bei denen der Kreditnehmer eine Hypothek hat, und ist in Einzelkredite (oben) und gemeinsame Kredite (unten) unterteilt.
Als weiteres Beispiel repräsentiert das untere Segment der dritten Spalte Kredite, bei denen der Kreditnehmer Eigentümer ist und gemeinsam beantragt hat, während das obere Segment dieser Spalte Kreditnehmer repräsentiert, die Eigentümer sind und einzeln beantragt haben.
Wir können diesen Plot erneut verwenden, um zu erkennen, dass die Variablen `homeownership` und `application_type` einen Zusammenhang aufweisen, da einige Spalten an anderen vertikalen Stellen unterteilt sind als andere – dieselbe Technik, die zur Überprüfung eines Zusammenhangs im standardisierten gestapelten Balkendiagramm verwendet wurde.

```{r}
#| label: fig-loan-homeownership-type-mosaic-plot
#| fig-cap: |
#|   Two mosaic plots, one for homeownership alone and the other displaying the
#|   relationship between homeownership and application type.
#| fig-subcap: 
#|   - Homeownership.
#|   - Homeownership vs. application type.
#| fig-alt: |
#|   Two mosaic plots, one for homeownership alone and the other displaying the
#|   relationship between homeownership and application type. Again, the majority 
#|   of borrowers are individuals, as compared with joint applications. The 
#|   highest proportion of borrowers have a mortgage; the next highest proportion 
#|   rent their home; and the smallest group owns their home outright.
#| layout-ncol: 2
#| fig-width: 3.5
#| fig-asp: 0.8
ggplot(loans) +
  geom_mosaic(aes(x = product(homeownership)), fill = IMSCOL["green", "full"]) +
  labs(x = "Homeownership", y = "") +
  theme(
    axis.title.y = element_blank(),
    axis.text.y = element_blank(),
    axis.ticks.y = element_blank()
  )

ggplot(loans) +
  geom_mosaic(aes(x = product(homeownership), fill = application_type)) +
  scale_fill_manual(values = c(IMSCOL["blue", "full"], IMSCOL["yellow", "full"])) +
  labs(x = "Homeownership", y = "Application type") +
  guides(fill = FALSE)
```

In @fig-loan-homeownership-type-mosaic-plot haben wir uns entschieden, zunächst nach dem Eigentümerstatus des Kreditnehmers aufzuteilen.
Wir hätten jedoch auch zunächst nach dem Antragstyp aufteilen können, wie in @fig-loan-app-type-mosaic-plot.
Wie bei den Balkendiagrammen ist es üblich, die erklärende Variable für die erste Aufteilung in einem Mosaikplot zu verwenden und dann die Antwortvariable zur Aufschlüsselung jeder Ausprägung der erklärenden Variable zu nutzen, sofern diese Bezeichnungen für die betrachteten Variablen sinnvoll sind.

```{r}
#| label: fig-loan-app-type-mosaic-plot
#| fig-cap: |
#|   Mosaic plot where loans are grouped by homeownership after they have been
#|   divided into individual and joint application types.
#| fig-alt: |
#|   Mosaic plot where loans are grouped by homeownership after they have been
#|   divided into individual and joint application types. Again, the majority of
#|   borrowers are individuals, as compared with joint applications. The highest
#|   proportion of borrowers have a mortgage; the next highest proportion rent 
#|   their home; and the smallest group owns their home outright.
#| fig-width: 6
#| fig-asp: 0.5
ggplot(loans) +
  geom_mosaic(aes(x = product(application_type), fill = homeownership)) +
  scale_fill_openintro("hot") +
  labs(x = "Application type", y = "Homeownership") +
  guides(fill = FALSE)
```

\clearpage

## Zeilen- und Spaltenanteile

In den vorherigen Abschnitten haben wir Visualisierungen zweier kategorialer Variablen in Balkendiagrammen und Mosaikplots untersucht.
Wir haben jedoch noch nicht besprochen, wie die Werte in den Balken- und Mosaikplots, die Anteile zeigen, berechnet werden.
In diesem Abschnitt werden wir die anteilsmäßige Aufschlüsselung einer Variable durch eine andere untersuchen und unsere Kontingenztafel entsprechend anpassen.
@tbl-loan-home-app-type-row-proportions zeigt **Zeilenanteile**\index{row proportions} für @tbl-loan-home-app-type-totals, die als Häufigkeiten geteilt durch ihre Zeilensummen berechnet werden.
Der Wert 3496 am Schnittpunkt von individual und rent wird durch $3496 / 8505 = 0.411,$ ersetzt, d.h. 3496 geteilt durch seine Zeilensumme 8505.
Was repräsentiert also 0,411?
Es entspricht dem Anteil der Einzelantragsteller, die zur Miete wohnen.

```{r}
#| label: tbl-loan-home-app-type-row-proportions
#| tbl-cap: |
#|   A contingency table with row proportions for application type and
#|   homeownership.
#| tbl-pos: H
loans |>
  count(application_type, homeownership) |>
  group_by(application_type) |>
  mutate(proportion = n / sum(n)) |>
  select(-n) |>
  pivot_wider(names_from = homeownership, values_from = proportion) |>
  adorn_totals(where = "col") |>
  kbl(linesep = "", booktabs = TRUE) |>
  kable_styling(
    bootstrap_options = c("striped", "condensed"),
    latex_options = c("striped")
  ) |>
  add_header_above(c(" " = 1, "homeownership" = 3, " " = 1)) |>
  column_spec(1, width = "8em") |>
  column_spec(2:5, width = "5em")
```

Eine Kontingenztafel der **Spaltenanteile**\index{column proportions} wird auf ähnliche Weise berechnet, wobei jeder Wert als Häufigkeit geteilt durch die entsprechende Spaltensumme berechnet wird.
@tbl-loan-home-app-type-column-proportions zeigt eine solche Tabelle, wobei der Wert 0,906 anzeigt, dass 90,6 % der Mieter den Kredit als Einzelperson beantragt haben.
Diese Rate ist höher als bei Krediten von Personen mit Hypotheken (80,2 %) oder Hauseigentümern (86,5 %).
Da diese Raten zwischen den drei Ausprägungen von `homeownership` (`rent`, `mortgage`, `own`) variieren, liefert dies Hinweise darauf, dass die Variablen `application_type` und `homeownership` möglicherweise einen Zusammenhang aufweisen.

```{r}
#| label: tbl-loan-home-app-type-column-proportions
#| tbl-cap: |
#|   A contingency table with column proportions for application type
#|   and homeownership.
#| tbl-pos: H
loans |>
  count(application_type, homeownership) |>
  group_by(homeownership) |>
  mutate(proportion = n / sum(n)) |>
  select(-n) |>
  pivot_wider(names_from = homeownership, values_from = proportion) |>
  adorn_totals(where = "row") |>
  kbl(linesep = "", booktabs = TRUE) |>
  kable_styling(
    bootstrap_options = c("striped", "condensed"),
    latex_options = c("striped")
  ) |>
  add_header_above(c(" " = 1, "homeownership" = 3)) |>
  column_spec(1, width = "8em") |>
  column_spec(2:4, width = "5em")
```

Zeilen- und Spaltenanteile können auch als **bedingte Anteile**\index{conditional proportions} betrachtet werden, da sie uns Auskunft über den Anteil der Beobachtungen in einer bestimmten Ausprägung einer kategorialen Variable geben, bedingt auf die Ausprägung einer anderen kategorialen Variable.

```{r}
#| include: false
terms_chp_04 <- c(terms_chp_04, "row proportions", "column proportions", "conditional proportions")
```

Wir hätten in @tbl-loan-home-app-type-row-proportions auch mithilfe der Zeilenanteile nach einem Zusammenhang zwischen `application_type` und `homeownership` suchen können.
Beim Vergleich dieser Zeilenanteile würden wir die Spalten nach unten betrachten, um zu sehen, ob der Anteil der Kredite, bei denen der Kreditnehmer mietet, eine Hypothek hat oder Eigentümer ist, über die Antragstypen variiert.

::: {.guidedpractice data-latex=""}
Was repräsentiert 0,451 in @tbl-loan-home-app-type-row-proportions?
Was repräsentiert 0,802 in @tbl-loan-home-app-type-column-proportions?[^04-explore-categorical-1]
:::

[^04-explore-categorical-1]: 0,451 repräsentiert den Anteil der Einzelantragsteller, die eine Hypothek haben.
    0,802 repräsentiert den Anteil der Antragsteller mit Hypotheken, die als Einzelpersonen beantragt haben.

::: {.guidedpractice data-latex=""}
Was repräsentiert 0,122 in @tbl-loan-home-app-type-row-proportions?
Was repräsentiert 0,135 in @tbl-loan-home-app-type-column-proportions?[^04-explore-categorical-2]
:::

[^04-explore-categorical-2]: 0,122 repräsentiert den Anteil der gemeinsamen Kreditnehmer, die Eigentümer sind.
    0,135 repräsentiert den Anteil der eigentumsbesitzenden Kreditnehmer, die einen gemeinsamen Kreditantrag gestellt haben.

::: {.workedexample data-latex=""}
Datenwissenschaftler verwenden Statistik, um E-Mail-Spamfilter zu erstellen.
Durch das Beachten bestimmter Merkmale einer E-Mail kann ein Datenwissenschaftler einige E-Mails mit hoher Genauigkeit als Spam oder Nicht-Spam klassifizieren.
Ein solches Merkmal ist das E-Mail-Format, das angibt, ob eine E-Mail HTML-Inhalte enthält, wie z.B. fett gedruckten Text.
Wir konzentrieren uns auf das E-Mail-Format und den Spam-Status mithilfe des Datensatzes; diese Variablen sind in einer Kontingenztafel in @tbl-email-count-table zusammengefasst.
Was wäre für jemanden, der E-Mails als Spam oder normale E-Mail klassifizieren möchte, für diese Tabelle hilfreicher: Zeilen- oder Spaltenanteile?

------------------------------------------------------------------------

Ein Datenwissenschaftler wäre daran interessiert, wie sich der Anteil von Spam innerhalb jedes E-Mail-Formats verändert.
Dies entspricht den Spaltenanteilen: dem Anteil von Spam in reinen Text-E-Mails und dem Anteil von Spam in HTML-E-Mails.
Wenn wir die Spaltenanteile berechnen, sehen wir, dass ein höherer Anteil reiner Text-E-Mails Spam ist ($209/1195 = 17.5\%$) als HTML-E-Mails ($158/2726 = 5.8\%$).
Diese Information allein reicht nicht aus, um eine E-Mail als Spam oder Nicht-Spam zu klassifizieren, da über 80 % der reinen Text-E-Mails kein Spam sind.
Wenn wir diese Informationen jedoch sorgfältig mit vielen anderen Merkmalen kombinieren, haben wir gute Chancen, einige E-Mails mit Zuversicht als Spam oder Nicht-Spam zu klassifizieren.
Dieses Beispiel zeigt, dass Zeilen- und Spaltenanteile nicht gleichwertig sind.
Bevor man sich für eine Form der Tabelle entscheidet, sollte man beide in Betracht ziehen, um sicherzustellen, dass die nützlichste Tabelle erstellt wird.
Manchmal ist jedoch einfach nicht klar, welche – wenn überhaupt – nützlicher ist.
:::

::: {.data data-latex=""}
Die Daten [email](http://openintrostat.github.io/openintro/reference/email.html) sind im R-Paket [**openintro**](http://openintrostat.github.io/openintro) zu finden.
:::

```{r}
#| label: tbl-email-count-table
#| tbl-cap: A contingency table for spam and format.
#| tbl-pos: H
email |>
  mutate(
    format = if_else(format == 0, "text", "HTML"),
    spam   = if_else(spam == 0, "not spam", "spam"),
  ) |>
  count(spam, format) |>
  pivot_wider(names_from = format, values_from = n) |>
  adorn_totals(where = c("row", "col")) |>
  kbl(linesep = "", booktabs = TRUE) |>
  kable_styling(
    bootstrap_options = c("striped", "condensed"),
    latex_options = c("striped"), full_width = FALSE
  ) |>
  column_spec(1, width = "8em") |>
  column_spec(2:4, width = "5em")
```

::: {.workedexample data-latex=""}
Schauen Sie sich @tbl-loan-home-app-type-row-proportions und @tbl-loan-home-app-type-column-proportions noch einmal an.
Gibt es offensichtliche Szenarien, in denen eine der beiden nützlicher sein könnte als die andere?

------------------------------------------------------------------------

Keine, die wir für offensichtlich halten!
Was das E-Mail-Beispiel auszeichnet, ist, dass die beiden Kreditvariablen keine klare erklärender-Antwort-Variable-Beziehung aufweisen, die wir vermuten könnten.
In der Regel ist es am nützlichsten, auf die erklärende Variable zu „konditionieren".
Im E-Mail-Beispiel wurde das E-Mail-Format als mögliche erklärende Variable dafür angesehen, ob die Nachricht Spam ist, daher wäre es interessanter, die relativen Häufigkeiten (Anteile) für jedes E-Mail-Format zu berechnen.
:::

## Kreisdiagramme

Ein **Kreisdiagramm** ist in @fig-loan-homeownership-pie-chart-1 dargestellt, zusammen mit einem Balkendiagramm, das dieselben Informationen in @fig-loan-homeownership-pie-chart-2 zeigt.
Kreisdiagramme können nützlich sein, um einen groben Überblick darüber zu geben, wie sich eine Menge von Fällen aufteilt.
Es ist jedoch auch schwierig, bestimmte Details in einem Kreisdiagramm zu entziffern.
Es ist beispielsweise nicht sofort erkennbar, dass es mehr Kredite gibt, bei denen der Kreditnehmer eine Hypothek hat als mietet, wenn man das Kreisdiagramm betrachtet, während dieses Detail im Balkendiagramm sehr deutlich ist.

```{r}
#| label: fig-loan-homeownership-pie-chart
#| fig-cap: A pie chart and bar plot of homeownership.
#| fig-subcap: 
#|   - Pie chart
#|   - Bar plot
#| fig-alt: |
#|   A pie chart and bar plot of homeownership. Both plots show that about half 
#|   of the individuals taking out a loan have a mortgage. A slightly smaller 
#|   group of individuals rents. The smallest group of borrowers owns their home.
#| layout: [[46, -6, 46]]
#| fig-width: 5
#| out-width: 100%
loans |>
  mutate(homeownership = fct_infreq(homeownership)) |>
  count(homeownership) |>
  mutate(text_y = cumsum(n) - n / 2) |>
  ggplot(aes(x = "", fill = homeownership, y = n)) +
  geom_col(position = position_stack(reverse = TRUE), show.legend = FALSE) +
  geom_text_repel(aes(x = 1, label = homeownership, y = text_y)) +
  coord_polar("y", start = 0) +
  scale_fill_openintro("hot") +
  theme_void() +
  labs(title = "Homeownership")

loans |>
  mutate(homeownership = fct_infreq(homeownership)) |>
  ggplot(aes(x = homeownership, fill = homeownership)) +
  geom_bar(show.legend = FALSE) +
  scale_fill_openintro("hot") +
  labs(x = "Homeownership", y = "Count")
```

\vspace{-5mm}

Kreisdiagramme können gut funktionieren, wenn das Ziel darin besteht, eine kategoriale Variable mit sehr wenigen Ausprägungen zu visualisieren, insbesondere wenn jede Ausprägung einen einfachen Bruch darstellt (z.B. die Hälfte, ein Viertel usw.).
Sie können jedoch recht schwer zu lesen sein, wenn sie zur Visualisierung einer kategorialen Variable mit vielen Ausprägungen verwendet werden.
Das Kreisdiagramm @fig-loan-grade-pie-chart-1 und das @fig-loan-grade-pie-chart-2 stellen beispielsweise beide die Verteilung der Kreditklassen (A bis G) dar.
In diesem Fall ist es weitaus einfacher, die Häufigkeiten jeder Kreditklasse mit dem Balkendiagramm zu vergleichen als mit dem Kreisdiagramm.

\vspace{-5mm}

```{r}
#| label: fig-loan-grade-pie-chart
#| fig-cap: A pie chart and bar plot of loan grades.
#| fig-subcap: 
#|   - Pie chart
#|   - Bar plot
#| fig-alt: |
#|   A pie chart and a bar plot of loan grades. Both plots shows that
#|   the most frequent grades are A, B, and C. The bar plot makes it easier to
#|   count the number of loans in each grade.
#| layout: [[46, -6, 46]]
#| fig-width: 5
#| out-width: 100%
loans |>
  count(grade) |>
  mutate(text_y = cumsum(n) - n / 2) |>
  ggplot(aes(x = "", fill = grade, y = n)) +
  geom_col(position = position_stack(reverse = TRUE), show.legend = FALSE) +
  geom_text_repel(
    aes(x = 1.4, label = grade, y = text_y), nudge_x = 0.3, segment.size = 0.5
  ) +
  coord_polar(theta = "y") +
  scale_fill_openintro("cool") +
  theme_void() +
  labs(title = "Loan grade")

loans |>
  ggplot(aes(x = grade, fill = grade)) +
  geom_bar(show.legend = FALSE) +
  scale_fill_openintro("cool") +
  labs(x = "Loan grade", y = "Count")
```

\vspace{-5mm}

## Waffeldiagramme

Eine weitere nützliche Technik zur Visualisierung kategorialer Daten ist ein **Waffeldiagramm**.
Waffeldiagramme können verwendet werden, um den Anteil der Daten zu kommunizieren, der in jede Ausprägung einer kategorialen Variable fällt.
Genau wie bei Kreisdiagrammen funktionieren sie am besten, wenn die Anzahl der dargestellten Ausprägungen gering ist.
Im Gegensatz zu Kreisdiagrammen können sie jedoch den Vergleich von Anteilen, die nicht-einfache Brüche darstellen, erleichtern.
@fig-loan-waffle-1 ist ein Waffeldiagramm von `homeownership` und @fig-loan-waffle-2 ist ein Waffeldiagramm des Kreditstatus.

```{r}
#| label: fig-loan-waffle
#| fig-cap: Waffle charts of homeownership and loan status.
#| fig-subcap:
#|   - "Homeownership: rent, mortgage, and own"
#|   - "Loan status: fully paid, in grace period, and late"
#| fig-alt: |
#|   Waffle chart of homeownership, with levels rent, mortgage, and own, and
#|   waffle chart of loan status, with levels current, fully paid, in grace
#|   period, and late. The waffle charts are broken down into a 10 by 10 grid 
#|   where each square represents 1 percent of the data. The squares are 
#|   colored proportionally to the variable distributions.
#| layout: [[46, -6, 46]]
#| fig-width: 5
#| out-width: 100%
loans |>
  count(homeownership) |>
  ggplot(aes(fill = homeownership, values = n)) +
  geom_waffle(
    color = "white", flip = TRUE, make_proportional = TRUE, na.rm = TRUE
  ) +
  labs(fill = NULL, title = "Homeownership") +
  scale_fill_openintro("hot") +
  coord_equal() +
  theme_enhance_waffle() +
  theme(
    legend.position = "bottom",
    legend.text = element_text(size = 13)
  )

loans |>
  count(loan_status) |>
  ggplot(aes(fill = loan_status, values = n)) +
  geom_waffle(
    color = "white", flip = TRUE, make_proportional = TRUE, na.rm = TRUE
  ) +
  labs(fill = NULL, title = "Loan status") +
  scale_fill_openintro("four") +
  coord_equal() +
  theme_enhance_waffle() +
  theme(
    legend.position = "bottom",
    legend.text = element_text(size = 13)
  ) +
  guides(fill = guide_legend(nrow = 2))
```

## Vergleich numerischer Daten über Gruppen hinweg

Einige der interessanteren Untersuchungen können durch die Analyse numerischer Daten über Gruppen hinweg durchgeführt werden.
In diesem Abschnitt werden wir einige Methoden erweitern, die wir bereits gesehen haben, um Grafiken für numerische Daten aus mehreren Gruppen in derselben Grafik zu erstellen, sowie einige neue Methoden zum Vergleich numerischer Daten über Gruppen hinweg vorstellen.

Wir werden den Datensatz `county` erneut aufgreifen und das mittlere Haushaltseinkommen für Landkreise vergleichen, die zwischen 2010 und 2017 Bevölkerungszuwachs verzeichnet haben, gegenüber Landkreisen ohne Zuwachs.
Auch wenn wir eine kausale Verbindung zwischen Einkommen und Bevölkerungswachstum herstellen möchten, sollten wir bedenken, dass es sich um Beobachtungsdaten handelt und eine solche Interpretation bestenfalls unvollständig wäre.

```{r}
n_county <- nrow(county)
n_missing_pop2017 <- county |>
  filter(is.na(pop2017)) |>
  nrow()
n_with_pop_change <- n_county - n_missing_pop2017

county <- county |>
  mutate(
    pop_change_3levels = case_when(
      pop_change < 0 ~ "loss",
      pop_change == 0 ~ "no change",
      pop_change > 0 ~ "gain"
    ),
    pop_change_2levels = if_else(pop_change_3levels == "gain", "gain", "no gain")
  )

n_pop_no_gain <- county |>
  filter(pop_change_2levels == "no gain") |>
  nrow()
n_pop_loss <- county |>
  filter(pop_change_3levels == "loss") |>
  nrow()
n_pop_no_change <- county |>
  filter(pop_change_3levels == "no change") |>
  nrow()
n_pop_gain <- county |>
  filter(pop_change_3levels == "gain") |>
  nrow()
```

Wir haben Daten zu `r n_county` Landkreisen in den Vereinigten Staaten.
Für `r n_missing_pop2017` davon fehlen uns die Bevölkerungsdaten von 2017, und von den verbleibenden `r n_with_pop_change` Landkreisen ist die Bevölkerung in `r n_pop_gain` von 2010 bis 2017 gewachsen und in den verbleibenden `r n_pop_no_gain` gesunken.
@tbl-countyIncomeSplitByPopGainTable zeigt eine Stichprobe von vier Beobachtungen aus jeder Gruppe.

```{r}
#| label: tbl-countyIncomeSplitByPopGainTable
#| tbl-cap: |
#|   The median household income from a random sample of four counties with
#|   population gain between 2010 to 2017 and another random sample of four counties
#|   with no population gain.
#| tbl-pos: H
county |>
  select(state, name, pop_change, pop_change_2levels, median_hh_income) |>
  filter(!is.na(pop_change)) |>
  group_by(pop_change_2levels) |>
  slice_sample(n = 4) |>
  arrange(pop_change_2levels, state, name) |>
  rename(
    State = state,
    County = name,
    `Population change (%)` = pop_change,
    `Gain / No gain` = pop_change_2levels,
    `Median household income` = median_hh_income
  ) |>
  kbl(linesep = "", booktabs = TRUE, align = "llccc") |>
  kable_styling(
    bootstrap_options = c("striped", "condensed"),
    latex_options = c("striped"), full_width = FALSE
  ) |>
  column_spec(3, width = "8em") |>
  column_spec(4, width = "4em") |>
  column_spec(5, width = "8em")
```

Farbe kann verwendet werden, um Histogramme (eine Einführung in Histogramme finden Sie in @sec-histograms) für numerische Variablen nach Ausprägungen einer kategorialen Variable aufzuteilen.
Ein Beispiel dafür ist in @fig-countyIncomeSplitByPopGain-1 dargestellt.
Der **nebeneinandergestellte Boxplot**\index{plot!side-by-side box}\index{side-by-side box plot} ist ein weiteres traditionelles Werkzeug zum Gruppenvergleich.
Ein Beispiel ist in @fig-countyIncomeSplitByPopGain-2 dargestellt, wo zwei Boxplots (eine Einführung in Boxplots finden Sie in @sec-boxplots), einer für jede Gruppe, in einem einzigen Grafikfenster auf derselben Skala dargestellt sind.

```{r}
#| include: false
terms_chp_04 <- c(terms_chp_04, "side-by-side box plot")
```

```{r}
#| label: fig-countyIncomeSplitByPopGain
#| fig-cap: |
#|   Visualizations of median household income of counties by change in 
#|   population (gain or loss).   
#| fig-subcap:
#|   - Histograms
#|   - Side by-side box plots
#| fig-alt: |
#|   Histograms and side by-side box plots of median household income, where
#|   counties are split by whether there was a population gain or not.
#|   In both plots, the counties who have had a population gain have a household
#|   income distribution with a higher center. Additionally, the histogram 
#|   (but not the boxp lot) shows that there are more counties who have had 
#|   a population gain than who have not had a population gain.
#| fig-asp: 0.23
#| out-width: 90%
county |>
  filter(!is.na(pop_change)) |>
  ggplot(aes(x = median_hh_income, fill = pop_change_2levels)) +
  geom_histogram(binwidth = 5000, alpha = 0.5) +
  scale_fill_openintro("two") +
  scale_x_continuous(labels = label_dollar(scale = 1/1000, big.mark = "K")) +
  labs(x = "Median household income", y = NULL, fill = "Change in\npopulation")

county |>
  filter(!is.na(pop_change)) |>
  ggplot(aes(x = median_hh_income, y = pop_change_2levels, color = pop_change_2levels)) +
  geom_boxplot() +
  scale_color_openintro("two") +
  scale_x_continuous(labels = label_dollar(scale = 1/1000, big.mark = "K")) +
  labs(x = "Median household income", y = NULL, color = "Change in\npopulation")
```

::: {.guidedpractice data-latex=""}
Verwenden Sie die Grafiken in @fig-countyIncomeSplitByPopGain, um die Einkommen der Landkreise in den beiden Gruppen zu vergleichen.
Was fällt Ihnen am ungefähren Zentrum jeder Gruppe auf?
Was fällt Ihnen an der Variabilität zwischen den Gruppen auf?
Ist die Form zwischen den Gruppen relativ konsistent?
Wie viele *prominente* Modi gibt es für jede Gruppe?[^04-explore-categorical-3]
:::

[^04-explore-categorical-3]: Die Antworten können etwas variieren.
    Landkreise mit Bevölkerungszuwachs tendieren zu einem höheren Einkommen (Median von etwa \$45.000) im Vergleich zu Landkreisen ohne Zuwachs (Median von etwa \$40.000).
    Die Variabilität ist für die Gruppe mit Bevölkerungszuwachs ebenfalls etwas größer.
    Dies zeigt sich im IQR, der in der *gain*-Gruppe etwa 50 % größer ist.
    Beide Verteilungen zeigen eine leichte bis moderate Rechtsschieflage und sind unimodal.
    Die Boxplots zeigen, dass es in jeder Gruppe viele Beobachtungen weit oberhalb des Medians gibt, obwohl wir erwarten sollten, dass bei der Untersuchung eines Datensatzes mit mehr als einigen hundert Datenpunkten viele Beobachtungen außerhalb der Whisker liegen.

\vspace{-5mm}

::: {.guidedpractice data-latex=""}
Welche Komponenten jedes Diagramms in @fig-countyIncomeSplitByPopGain finden Sie am nützlichsten?[^04-explore-categorical-4]
:::

[^04-explore-categorical-4]: Die Antworten werden variieren.
    Die nebeneinandergestellten Boxplots sind besonders nützlich zum Vergleich von Zentrum und Streuung, während die hohlen Histogramme nützlicher sind, um Verteilungsform, Schiefe, Modi und mögliche Anomalien zu erkennen.

Eine weitere nützliche Visualisierung zum Vergleich numerischer Daten über Gruppen hinweg ist ein **Ridge-Plot**\index{plot!ridge}\index{ridge plot}, der Dichteplots (eine Einführung in Dichteplots finden Sie in @sec-boxplots) für verschiedene Gruppen auf derselben Skala in einem einzigen Grafikfenster kombiniert.
@fig-countyIncomeSplitByPopGainRidge zeigt einen Ridge-Plot für die Verteilung des mittleren Haushaltseinkommens in Landkreisen, aufgeteilt danach, ob es einen Bevölkerungszuwachs gab oder nicht.

```{r}
#| include: false
terms_chp_04 <- c(terms_chp_04, "ridge plot")
```

```{r}
#| label: fig-countyIncomeSplitByPopGainRidge
#| fig-cap: |
#|   Ridge plot for median household income, where counties are split by whether
#|   there was a population gain or not.
#| fig-alt: |
#|   Ridge plot for median household income, where counties are split by whether
#|   there was a population gain or not. The figure shows that the counties who
#|   have had a population gain have a household income distribution with a 
#|   higher center.
#| fig-asp: 0.32
#| out-width: 90%
county |>
  filter(!is.na(pop_change)) |>
  ggplot(
    aes(
      x = median_hh_income, y = pop_change_2levels,
      fill = pop_change_2levels, color = pop_change_2levels
    )
  ) +
  geom_density_ridges(alpha = 0.5) +
  scale_fill_openintro("two") +
  scale_color_openintro("two") +
  scale_x_continuous(labels = label_dollar(scale = 1/1000, big.mark = "K")) +
  labs(
    x = "Median household income", 
    y = NULL, 
    fill = "Change in\npopulation", 
    color = "Change in\npopulation"
  )
```

::: {.guidedpractice data-latex=""}
Welche Komponenten des Ridge-Plots in @fig-countyIncomeSplitByPopGainRidge finden Sie im Vergleich zu denen in @fig-countyIncomeSplitByPopGain am nützlichsten?[^04-explore-categorical-5]
:::

[^04-explore-categorical-5]: Der Ridge-Plot gibt uns ein besseres Gefühl für die Form, insbesondere die Modalität, der Daten.

Eine letzte Visualisierungstechnik, die wir für den Vergleich numerischer Daten über Gruppen hinweg hervorheben möchten, ist das **Facettieren**\index{plot!faceted}\index{faceted plot}.
Bei dieser Technik unterteilen (facettieren) wir die grafische Darstellung der Daten in mehrere Grafikfenster basierend auf Gruppen.
In @fig-countyIncomeSplitByPopGainFacetHist-1 werden dieselben Informationen wie in @fig-countyIncomeSplitByPopGain-1 dargestellt, jedoch sind hier die Verteilungen des mittleren Haushaltseinkommens für Landkreise mit und ohne Bevölkerungszuwachs über zwei Grafikfenster facettiert.
Zur besseren Vergleichbarkeit behalten wir dieselbe Skala auf den x- und y-Achsen bei.
Ein Vorteil dieses Ansatzes ist, dass er sich auf die Aufteilung der Daten nach Ausprägungen zweier kategorialer Variablen erweitern lässt, was die Darstellung von Zusammenhängen zwischen drei Variablen ermöglicht.
In @fig-countyIncomeSplitByPopGainFacetHist-2 haben wir die Daten nun mit den Variablen `pop_change` und `metro` in vier Gruppen aufgeteilt:

-   oben links stehen Landkreise, die *nicht* in einem `metro`politanen Gebiet liegen und Bevölkerungszuwachs verzeichnet haben,
-   oben rechts stehen Landkreise, die in einem Ballungsgebiet liegen und Bevölkerungszuwachs verzeichnet haben,
-   unten links stehen Landkreise, die *nicht* in einem Ballungsgebiet liegen und keinen Bevölkerungszuwachs verzeichnet haben, und schließlich
-   unten rechts stehen Landkreise, die in einem Ballungsgebiet liegen und keinen Bevölkerungszuwachs verzeichnet haben.

```{r}
#| include: false
terms_chp_04 <- c(terms_chp_04, "faceted plot")
```

::: {#fig-countyIncomeSplitByPopGainFacetHist layout="[[ 30, 70 ]]" layout-valign="bottom"}

```{r}
#| label: fig-countyIncomeSplitByPopGainFacetHist-1
#| fig-cap: By population gain.
#| fig-alt: |
#|   Distribution of median income in counties, faceted by whether there was a population gain or not.
#| fig-width: 2.14
#| fig-asp: 1.752
#| out-width: 100%
county |>
  filter(!is.na(pop_change) & !is.na(metro)) |>
  # for better labeling on plot
  rename(
    pop_change_num = pop_change,
    pop_change = pop_change_2levels
  ) |>
  ggplot(aes(x = median_hh_income, fill = pop_change)) +
  geom_histogram(binwidth = 7500) +
  scale_fill_openintro("two") +
  scale_x_continuous(labels = label_dollar(scale = 1/1000, big.mark = "K")) +
  facet_grid(pop_change ~ ., labeller = label_both) +
  labs(x = "Median household income", y = NULL) +
  guides(fill = FALSE) +
  theme(axis.title.x = element_text(size = 10))
```

```{r}
#| label: fig-countyIncomeSplitByPopGainFacetHist-2
#| fig-cap: By both population gain and metropolitan area.
#| fig-alt: |
#|   Distribution of median income in counties, faceted by whether there was a
#|   population gain and whether the county is in a metropolitan area.
#|   Those counties in metropolitan areas have household income distributions
#|   which are higher than those which are not in metropolitan araes.
#| fig-width: 5
#| fig-asp: 0.75
#| out-width: 100%
county |>
  filter(!is.na(pop_change) & !is.na(metro)) |>
  # for better labeling on plot
  rename(
    pop_change_num = pop_change,
    pop_change = pop_change_2levels
  ) |>
  ggplot(aes(x = median_hh_income, fill = pop_change)) +
  geom_histogram(binwidth = 5000) +
  scale_fill_openintro("two") +
  scale_x_continuous(labels = label_dollar(scale = 1/1000, big.mark = "K")) +
  facet_grid(pop_change ~ metro, labeller = label_both) +
  labs(x = "Median household income", y = NULL) +
  guides(fill = FALSE) +
  theme(
    axis.title.x = element_text(size = 10),
    strip.placement = "outside"
  )
```

Verteilung des mittleren Einkommens in Landkreisen mit facettierten Histogrammen.

:::

Wir können diese Visualisierung weiter ausbauen, um eine weitere Variable hinzuzufügen, `median_edu`, die dem mittleren Bildungsniveau im Landkreis entspricht.
In @fig-countyIncomeRidgeMulti stellen wir das mittlere Bildungsniveau durch Farbe dar, wobei Rosa (durchgezogene Linie) Landkreise mit einem mittleren Bildungsniveau „Abitur" entspricht, Gelb (gestrichelte Linie) „etwas College" und Rot (gepunktete Linie) einem Bachelor-Abschluss.

::: {.guidedpractice data-latex=""}
Was lässt sich anhand von @fig-countyIncomeRidgeMulti über die Variation des mittleren Haushaltseinkommens in Landkreisen in Abhängigkeit von Bevölkerungszuwachs/kein Zuwachs, Ballungsgebiet/kein Ballungsgebiet und mittlerem Bildungsabschluss aussagen?[^04-explore-categorical-6]
:::

[^04-explore-categorical-6]: Unabhängig vom Standort (Ballungsgebiet oder nicht) oder der Bevölkerungsveränderung scheint es einen Anstieg des mittleren Haushaltseinkommens von Personen mit nur einem Abitur zu Personen mit etwas College bis hin zu Personen mit einem Bachelor-Abschluss zu geben.

\vspace{-5mm}

```{r}
#| label: fig-countyIncomeRidgeMulti
#| fig-cap: |
#|   Distribution of median income in counties using a ridge plot, faceted by
#|   whether the county had a population gain or not as well as whether the county is
#|   in a metropolitan area and colored by the median education level in the county.
#| fig-alt: |
#|   Distribution of median income in counties using a ridge plot, faceted by
#|   whether the county had a population gain or not as well as whether the county is
#|   in a metropolitan area and colored by the median education level in the county.
#|   Those counties where the median education level is a bachelor's degree have
#|   household income distributions that are substantially higher than counties
#|   with some college or high school degree only as their education level.
#| out-width: 100%
#| fig-asp: 0.45
county |>
  filter(!is.na(pop_change) & !is.na(metro) & !is.na(median_edu) & median_edu != "below_hs") |>
  # for better labeling on plot
  rename(
    pop_change_num = pop_change,
    pop_change = pop_change_2levels
  ) |>
  ggplot(aes(x = median_hh_income, y = median_edu, fill = median_edu, color = median_edu)) +
  geom_density_ridges(alpha = 0.5, aes(linetype = median_edu)) +
  scale_fill_openintro("hot") +
  scale_color_openintro("hot") +
  scale_linetype_manual(values = c("solid", "dashed", "dotted")) +
  scale_x_continuous(labels = label_dollar(scale = 1/1000, big.mark = "K")) +
  facet_grid(pop_change ~ metro, labeller = label_both) +
  labs(x = "Median household income", y = NULL) +
  guides(fill = FALSE, color = FALSE, linetype = FALSE)
```

\clearpage

## Kapitelzusammenfassung {#sec-chp4-review}

### Zusammenfassung

Die sichere Arbeit mit kategorialen Variablen ist eine wichtige Fähigkeit für Datenanalysten.
In diesem Kapitel haben wir verschiedene Visualisierungen und numerische Zusammenfassungen vorgestellt, die auf kategoriale Variablen angewendet werden.
Die grafischen Visualisierungen sind noch aussagekräftiger, wenn zwei Variablen gleichzeitig dargestellt werden.
Wir haben Balkendiagramme, Mosaikplots, Kreisdiagramme und Schätzungen bedingter Anteile vorgestellt.

### Begriffe

Die in diesem Kapitel eingeführten Begriffe sind in @tbl-terms-chp-04 dargestellt.
Wenn Sie sich bei einigen dieser Begriffe unsicher sind, empfehlen wir Ihnen, im Text zurückzugehen und deren Definitionen zu überprüfen.
Sie sollten sie leicht als **fett gedruckten Text** erkennen können.

```{r}
#| label: tbl-terms-chp-04
#| tbl-cap: Terms introduced in this chapter.
#| tbl-pos: H
make_terms_table(terms_chp_04)
```

\clearpage

## Übungen {#sec-chp4-exercises}

Antworten auf Übungen mit ungeraden Nummern finden Sie in [Anhang -@sec-exercise-solutions-04].

::: {.exercises data-latex=""}
{{< include exercises/_04-ex-explore-categorical.qmd >}}
:::