# Erkundung numerischer Daten {#sec-explore-numerical}

```{r}
#| include: false
source("_common.R")
```

::: {.chapterintro data-latex=""}
Dieses Kapitel konzentriert sich auf die Erkundung **numerischer** Daten mithilfe von zusammenfassenden Statistiken und Visualisierungen.
Die in diesem Kapitel vorgestellten Zusammenfassungen und Grafiken werden mit statistischer Software erstellt; da dies jedoch möglicherweise Ihre erste Begegnung mit diesen Konzepten ist, nehmen wir uns in diesem Kapitel die Zeit, detailliert zu erklären, wie sie erstellt werden.
Die Beherrschung der in diesem Kapitel vorgestellten Inhalte ist entscheidend für das Verständnis der Methoden und Techniken, die im weiteren Verlauf des Buches eingeführt werden.
:::

Betrachten Sie die Variable `loan_amount` aus dem Datensatz `loan50`, die die Kredithöhe für jeden der 50 Kredite im Datensatz darstellt.

Diese Variable ist numerisch, da wir sinnvoll über den numerischen Unterschied in der Größe zweier Kredite sprechen können.
Andererseits sind Vorwahlen und Postleitzahlen nicht numerisch, sondern kategoriale Variablen.

Im gesamten Kapitel werden wir numerische Methoden auf die Datensätze `loan50` und `county` anwenden, die in @sec-data-basics eingeführt wurden.
Wenn Sie die Variablen eines der Datensätze überprüfen möchten, lesen Sie die Tabellen @tbl-loan-50-variables und @tbl-county-variables.

::: {.data data-latex=""}
Die Daten [`county`](http://openintrostat.github.io/usdata/reference/county.html) sind im R-Paket [**usdata**](http://openintrostat.github.io/usdata) zu finden, und die Daten [`loan50`](http://openintrostat.github.io/openintro/reference/loan50.html) sind im R-Paket [**openintro**](http://openintrostat.github.io/openintro) zu finden.
:::

## Streudiagramme für gepaarte Daten {#sec-scatterplots}

Ein **Streudiagramm**\index{plot!scatterplot}\index{scatterplot} bietet eine fallweise Ansicht der Daten für zwei numerische Variablen.
In @fig-county-multi-unit-homeownership wurde ein Streudiagramm verwendet, um die Wohneigentumsquote gegenüber dem Prozentsatz der Wohneinheiten in Mehrfamilienhäusern (z. B. Wohnungen) im Datensatz `county` zu untersuchen.
Ein weiteres Streudiagramm ist in @fig-loan50-amount-income dargestellt, das das Gesamteinkommen eines Kreditnehmers `total_income` und den aufgenommenen Betrag `loan_amount` für den Datensatz `loan50` vergleicht.
In jedem Streudiagramm steht jeder Punkt für einen einzelnen Fall.
Da es im Datensatz `loan50` `r nrow(loan50)` Fälle gibt, enthält @fig-loan50-amount-income `r nrow(loan50)` Punkte.

```{r}
#| include: false
terms_chp_05 <- c("scatterplot")
```

```{r}
#| label: fig-loan50-amount-income
#| fig-cap: |
#|   A scatterplot of loan amount versus total income for the `loan50`
#|   dataset.
#| fig-alt: |
#|   A scatterplot with total income on the x-axis and loan amount on the 
#|   y-axis. The relationship is moderately positive.
#| fig-asp: 0.48
ggplot(loan50, aes(x = total_income, y = loan_amount)) +
  geom_point(alpha = 0.6, shape = 21, size = 3) +
  labs(x = "Total income", y = "Loan amount") +
  scale_x_continuous(labels = dollar_format(scale = 0.001, suffix = "K")) +
  scale_y_continuous(labels = dollar_format(scale = 0.001, suffix = "K"))
```

Betrachtet man @fig-loan50-amount-income, sieht man, dass es viele Kreditnehmer mit einem Einkommen unter \$100.000 auf der linken Seite des Graphen gibt, während es einige wenige Kreditnehmer mit einem Einkommen über \$250.000 gibt.

```{r}
#| label: fig-median-hh-income-poverty
#| fig-cap: |
#|   A scatterplot of the median household income against the poverty
#|   rate for the `county` dataset. Data are from 2017. A statistical model has
#|   also been fit to the data and is shown as a dashed line.
#| fig-alt: |
#|   A scatterplot with poverty rate on the x-axis and median household
#|   income on the y-axis. The relationship is negative and curvilinear.
#|   The bulk of the points fall with a poverty rate of 10% to 20% and a
#|   median household income of $25K to $75K.
#| fig-asp: 0.48
ggplot(county, aes(x = poverty / 100, y = median_hh_income)) +
  geom_point(
    alpha = 0.3, fill = IMSCOL["black", "full"],
    shape = 21, size = 3
  ) +
  geom_smooth(linetype = "dashed", color = IMSCOL["red", "full"], se = FALSE) +
  labs(x = "Poverty rate", y = "Median household income") +
  scale_x_continuous(labels = percent_format(accuracy = 1)) +
  scale_y_continuous(labels = dollar_format(scale = 0.001, suffix = "K"))
```

\vspace{-5mm}

::: {.workedexample data-latex=""}
@fig-median-hh-income-poverty zeigt einen Graphen des mittleren Haushaltseinkommens gegenüber der Armutsquote für `r nrow(county)` Landkreise in den USA.
Was lässt sich über die Beziehung zwischen diesen Variablen sagen?

------------------------------------------------------------------------

Die Beziehung ist offensichtlich **nichtlinear**\index{nonlinear}, wie durch die gestrichelte Linie hervorgehoben.
Dies unterscheidet sich von den bisherigen Streudiagrammen, die kaum oder keine Krümmung im Trend anzeigen.
:::

```{r}
#| include: false
terms_chp_05 <- c(terms_chp_05, "nonlinear")
```

\vspace{-5mm}

::: {.guidedpractice data-latex=""}
Was zeigen Streudiagramme über die Daten, und wie sind sie nützlich?[^05-explore-numerical-1]
:::

[^05-explore-numerical-1]: Die Antworten können variieren.
    Streudiagramme helfen dabei, Zusammenhänge zwischen Variablen schnell zu erkennen, unabhängig davon, ob diese Zusammenhänge in Form einfacher Trends oder komplexerer Beziehungen auftreten.

\vspace{-5mm}

::: {.guidedpractice data-latex=""}
Beschreiben Sie zwei Variablen, die in einem Streudiagramm eine hufeisenförmige Assoziation hätten $(\cap$ oder $\frown).$[^05-explore-numerical-2]
:::

[^05-explore-numerical-2]: Denken Sie an den Fall, in dem Ihre vertikale Achse etwas „Gutes" darstellt und Ihre horizontale Achse etwas, das nur in Maßen gut ist.
    Gesundheit und Wasserkonsum passen zu dieser Beschreibung: Wir benötigen etwas Wasser zum Überleben, aber zu viel davon wird giftig und kann eine Person töten.

\clearpage

## Punktdiagramme und der Mittelwert {#sec-dotplots}

Manchmal interessieren wir uns für die Verteilung einer einzelnen Variable.
In diesen Fällen bietet ein Punktdiagramm die grundlegendste Darstellung.
Ein **Punktdiagramm**\index{plot!dot}\index{dot plot} ist ein eindimensionales Streudiagramm; ein Beispiel mit dem Zinssatz von `r nrow(loan50)` Krediten ist in @fig-loan-int-rate-dotplot dargestellt.

```{r}
#| include: false
terms_chp_05 <- c(terms_chp_05, "dot plot")
```

```{r}
#| label: fig-loan-int-rate-dotplot
#| fig-cap: |
#|   A dot plot of interest rate for the `loan50` dataset. The rates
#|   have been rounded to the nearest percent in this plot, and the
#|   distribution's mean is shown as a red triangle.
#| fig-alt: |
#|   A dot plot of interest rate (ranging from about 5% to 25%).
#|   The distribution is right skewed, and the mean is shown at an interest
#|   rate of about 11%.
#| fig-asp: 0.4
loan50_interest_rate_mean <- mean(loan50$interest_rate)

ggplot(loan50, aes(x = interest_rate)) +
  geom_dotplot() +
  labs(x = "Interest rate") +
  scale_x_continuous(labels = label_percent(scale = 1)) +
  theme(
    axis.title.y = element_blank(),
    axis.text.y = element_blank(),
    axis.ticks.y = element_blank()
  ) +
  geom_polygon(
    data = tibble(
      x = c(
        loan50_interest_rate_mean - 1, 
        loan50_interest_rate_mean + 1, 
        loan50_interest_rate_mean
      ),
      y = c(-0.1, -0.1, 0)
    ),
    aes(x = x, y = y),
    fill = IMSCOL["red", "full"]
  )
```

Der **Mittelwert**\index{mean}, oft auch als **Durchschnitt**\index{average} bezeichnet, ist eine gängige Methode, um das Zentrum einer **Verteilung**\index{distribution} von Daten zu messen.
Um den mittleren Zinssatz zu berechnen, addieren wir alle Zinssätze und dividieren durch die Anzahl der Beobachtungen.

```{r}
#| include: false
terms_chp_05 <- c(terms_chp_05, "mean", "average", "distribution")
```

Der Stichprobenmittelwert wird oft mit $\bar{x}$ bezeichnet. Der Buchstabe $x$ dient als allgemeiner Platzhalter für die interessierende Variable, und der Balken über dem $x$ zeigt an, dass wir den durchschnittlichen Zinssatz betrachten, der für diese 50 Kredite `r round(loan50_interest_rate_mean, 2)`% beträgt.
Es ist nützlich, sich den Mittelwert als den Gleichgewichtspunkt der Verteilung vorzustellen, der in @fig-loan-int-rate-dotplot als Dreieck dargestellt ist.

::: {.important data-latex=""}
**Mittelwert.**

Der Stichprobenmittelwert kann als die Summe der beobachteten Werte geteilt durch die Anzahl der Beobachtungen berechnet werden:

\vspace{-5mm}

$$ \bar{x} = \frac{x_1 + x_2 + \cdots + x_n}{n} $$
:::

\vspace{-5mm}

::: {.guidedpractice data-latex=""}
Betrachten Sie die Gleichung für den Mittelwert.
Was entspricht $x_1$?
Und $x_2$?
Können Sie eine allgemeine Bedeutung dafür ableiten, was $x_i$ darstellen könnte?[^05-explore-numerical-3]
:::

[^05-explore-numerical-3]: $x_1$ entspricht dem Zinssatz für den ersten Kredit in der Stichprobe, $x_2$ dem Zinssatz des zweiten Kredits, und $x_i$ entspricht dem Zinssatz für den $i$-ten Kredit im Datensatz.
    Wenn zum Beispiel $i = 4$ ist, betrachten wir $x_4$, was sich auf die vierte Beobachtung im Datensatz bezieht.

\vspace{-5mm}

::: {.guidedpractice data-latex=""}
Was war $n$ in dieser Stichprobe von Krediten?[^05-explore-numerical-4]
:::

[^05-explore-numerical-4]: Der Stichprobenumfang war $n = 50.$

Der Datensatz `loan50` stellt eine Stichprobe aus einer größeren Population von Krediten dar, die über Lending Club vergeben wurden.
Wir könnten einen Mittelwert für die gesamte Population auf die gleiche Weise berechnen wie den Stichprobenmittelwert.
Der Populationsmittelwert hat jedoch eine besondere Bezeichnung: $\mu.$ Das Symbol $\mu$ ist der griechische Buchstabe *mu* und stellt den Durchschnitt aller Beobachtungen in der Population dar.
Manchmal wird ein Tiefstellungsindex, wie $_x$, verwendet, um anzugeben, auf welche Variable sich der Populationsmittelwert bezieht, z.B. $\mu_x.$ Da es oft zu aufwendig ist, den Populationsmittelwert genau zu messen, schätzen wir $\mu$ häufig anhand des Stichprobenmittelwerts $\bar{x}.$

\clearpage

::: {.content-visible when-format="html"}
::: {.pronunciation data-latex=""}
Der griechische Buchstabe $\mu$ wird *mu* ausgesprochen; die Aussprache können Sie [hier](https://youtu.be/PStgY5AcEIw?t=47) anhören.
:::
:::

::: {.content-visible when-format="pdf"}
::: {.pronunciation data-latex=""}
Der griechische Buchstabe $\mu$ wird *mu* ausgesprochen.
:::
:::

::: {.workedexample data-latex=""}
Obwohl wir den durchschnittlichen Zinssatz über alle Kredite in der Population nicht *berechnen* können, können wir den Populationswert anhand der Stichprobendaten *schätzen*.
Auf Basis der Stichprobe von 50 Krediten: Was wäre eine vernünftige Schätzung von $\mu_x$, dem mittleren Zinssatz für alle Kredite im vollständigen Datensatz?

------------------------------------------------------------------------

Der Stichprobenmittelwert `r round(loan50_interest_rate_mean, 2)` liefert eine grobe Schätzung von $\mu_x.$ Obwohl er nicht perfekt ist, ist dies unser bester **Punktschätzer**\index{point estimate} für den durchschnittlichen Zinssatz aller Kredite in der untersuchten Population.
In @sec-foundations-randomization und darüber hinaus werden wir Werkzeuge entwickeln, um die Genauigkeit von Punktschätzern wie dem Stichprobenmittelwert zu charakterisieren.
Wie Sie vielleicht vermutet haben, sind Punktschätzer auf der Grundlage größerer Stichproben tendenziell genauer als solche auf der Grundlage kleinerer Stichproben.
:::

```{r}
#| include: false
terms_chp_05 <- c(terms_chp_05, "point estimate")
```

Der Mittelwert ist nützlich, weil er uns ermöglicht, eine Kennzahl neu zu skalieren oder zu standardisieren, um sie leichter interpretierbar und vergleichbar zu machen.
Angenommen, wir möchten verstehen, ob ein neues Medikament wirksamer bei der Behandlung von Asthmaanfällen ist als das Standardmedikament.
Es wird eine Studie mit 1.500 Erwachsenen durchgeführt, bei der 500 das neue Medikament und 1.000 ein Standardmedikament in der Kontrollgruppe erhalten.
Die Ergebnisse dieser Studie sind in @tbl-drug-asthma-results zusammengefasst.

```{r}
#| label: tbl-drug-asthma-results
#| tbl-cap: Results of a trial of 1500 adults that suffer from asthma.
#| tbl-pos: H
drug_asthma <- tribble(
  ~x, ~`New drug`, ~`Standard drug`,
  "Number of patients", 500, 1000,
  "Total asthma attacks", 200, 300
)

drug_asthma |>
  kbl(
    linesep = "", booktabs = TRUE,
    col.names = c("", "New drug", "Standard drug"), align = "lcc"
  ) |>
  kable_styling(
    bootstrap_options = c("striped", "condensed"),
    latex_options = c("striped"), full_width = FALSE
  ) |>
  column_spec(1, width = "12em") |>
  column_spec(2:3, width = "8em")
```

Der Vergleich der absoluten Zahlen von 200 zu 300 Asthmaanfällen würde den Anschein erwecken, dass das neue Medikament besser ist, aber dies ist ein Artefakt der ungleichmäßigen Gruppengrößen.

Stattdessen sollten wir die durchschnittliche Anzahl von Asthmaanfällen pro Patient in jeder Gruppe betrachten:

-   Neues Medikament: $200 / 500 = 0{,}4$ Asthmaanfälle pro Patient
-   Standardmedikament: $300 / 1000 = 0{,}3$ Asthmaanfälle pro Patient

Das Standardmedikament hat eine niedrigere durchschnittliche Anzahl von Asthmaanfällen pro Patient als der Durchschnitt in der Behandlungsgruppe.

::: {.workedexample data-latex=""}
Nennen Sie ein weiteres Beispiel, bei dem der Mittelwert für Vergleiche nützlich ist.

------------------------------------------------------------------------

Emilio hat letztes Jahr einen Food-Truck eröffnet, auf dem er Burritos verkauft, und sein Geschäft hat sich in den letzten 3 Monaten stabilisiert.
In diesem 3-Monats-Zeitraum hat er \$11.000 verdient und dabei 625 Stunden gearbeitet.
Emilios durchschnittlicher Stundenlohn liefert eine nützliche Kennzahl, um zu beurteilen, ob sein Unternehmen – zumindest aus finanzieller Sicht – lohnenswert ist:

$$ \frac{\$11000}{625\text{ Stunden}} = \$17{,}60\text{ pro Stunde} $$

Indem er seinen durchschnittlichen Stundenlohn kennt, hat Emilio sein Einkommen in eine Standardeinheit umgerechnet, die leichter mit vielen anderen Jobs verglichen werden kann, die er in Betracht ziehen könnte.
:::

\clearpage

::: {.workedexample data-latex=""}
Angenommen, wir möchten das durchschnittliche Einkommen pro Person in den USA berechnen.
Dazu könnten wir zunächst daran denken, den Mittelwert der Pro-Kopf-Einkommen über die 3.142 Landkreise im Datensatz `county` zu bilden.
Was wäre ein besserer Ansatz?

------------------------------------------------------------------------

Der Datensatz `county` ist insofern besonders, als jeder Landkreis tatsächlich viele einzelne Menschen repräsentiert.
Wenn wir einfach den Durchschnitt über die Variable `income` berechnen würden, würden wir Landkreise mit 5.000 und 5.000.000 Einwohnern bei den Berechnungen gleich behandeln.
Stattdessen sollten wir das Gesamteinkommen für jeden Landkreis berechnen, alle Gesamtbeträge der Landkreise addieren und dann durch die Anzahl der Personen in allen Landkreisen dividieren.
Wenn wir diese Schritte mit den `county`-Daten durchführen würden, würden wir feststellen, dass das Pro-Kopf-Einkommen in den USA \$30.861 beträgt.
Hätten wir den *einfachen* Mittelwert des Pro-Kopf-Einkommens über die Landkreise berechnet, wäre das Ergebnis nur \$26.093!

Dieses Beispiel verwendet einen sogenannten **gewichteten Mittelwert**\index{weighted mean}.
Für weitere Informationen zu diesem Thema besuchen Sie das folgende Online-Supplement über [gewichtete Mittelwerte](https://www.openintro.org/go/?id=stat_extra_weighted_mean).
:::

```{r}
#| include: false
terms_chp_05 <- c(terms_chp_05, "weighted mean")
```

## Histogramme und Form {#sec-histograms}

Punktdiagramme zeigen den genauen Wert für jede Beobachtung.
Sie sind für kleine Datensätze nützlich, können aber bei größeren Stichproben schwer lesbar werden.
Anstatt den Wert jeder Beobachtung anzuzeigen, bevorzugen wir es, den Wert als zu einem *Intervall* gehörend zu betrachten.
Im Datensatz `loan50` zum Beispiel haben wir eine Häufigkeitstabelle für die Anzahl der Kredite mit Zinssätzen zwischen 5,0% und 7,5%, dann die Anzahl der Kredite mit Zinssätzen zwischen 7,5% und 10,0% usw. erstellt.
Beobachtungen, die auf die Grenze eines Intervalls fallen (z.B. 10,00%), werden dem unteren Intervall zugeordnet.
Die Tabellierung ist in @tbl-binnedIntRateAmountTable dargestellt, und die gruppierten Häufigkeiten werden als Balken in @fig-loan50IntRateHist in einem sogenannten **Histogramm**\index{plot!histogram}\index{histogram} dargestellt.
Beachten Sie, dass das Histogramm einer stärker zusammengefassten Version des gestapelten Punktdiagramms in @fig-loan-int-rate-dotplot ähnelt.

```{r}
#| include: false
terms_chp_05 <- c(terms_chp_05, "histogram")
```

```{r}
#| label: tbl-binnedIntRateAmountTable
#| tbl-cap: Counts for the binned interest rate data.
#| tbl-pos: H
loan50 |>
  mutate(interest_rate_cat = cut(interest_rate, breaks = seq(5, 27.5, 2.5))) |>
  count(interest_rate_cat, name = "Count") |>
  separate(interest_rate_cat, into = c("lower", "upper"), sep = ",") |>
  mutate(
    lower = str_remove(lower, "\\("),
    upper = str_remove(upper, "]"),
    lower = paste0(lower, "%"),
    upper = paste0(upper, "%"),
    lower = str_c("(", lower),
    upper = str_c(upper, "]")
  ) |>
  unite("Interest rate", lower:upper, sep = " - ") |>
  kbl(linesep = "", booktabs = TRUE, align = "lr") |>
  kable_styling(
    bootstrap_options = c("striped", "condensed"),
    latex_options = c("striped"),
    full_width = FALSE
  ) |>
  column_spec(1:2, width = "9em")
```

```{r}
#| label: fig-loan50IntRateHist
#| fig-cap: |
#|   A histogram of interest rate. This distribution is strongly skewed
#|   to the right.
#| fig-alt: |
#|   A histogram of interest rate (ranging from about 5% to 25%).
#|   The distribution is right skewed.
#| fig-asp: 0.4
ggplot(loan50, aes(x = interest_rate)) +
  geom_histogram(breaks = seq(5, 27.5, 2.5)) +
  labs(x = "Interest rate", y = "Count") +
  scale_x_continuous(
    breaks = seq(5, 25, 5),
    labels = label_percent(scale = 1, accuracy = 1)
  )
```

Histogramme bieten eine Ansicht der **Datendichte**\index{data density}.
Höhere Balken zeigen an, wo die Daten relativ häufiger vorkommen.
Zum Beispiel gibt es im Datensatz viel mehr Kredite mit Zinssätzen zwischen 5% und 10% als Kredite mit Zinssätzen zwischen 20% und 25%.
Die Balken machen es einfach zu erkennen, wie sich die Dichte der Daten im Verhältnis zum Zinssatz verändert.

```{r}
#| include: false
terms_chp_05 <- c(terms_chp_05, "data density")
```

Histogramme sind besonders nützlich, um die Form der Datenverteilung zu verstehen.
@fig-loan50IntRateHist legt nahe, dass die meisten Kredite Zinssätze unter 15% aufweisen, während nur eine Handvoll Kredite Zinssätze über 20% hat.
Wenn sich die Verteilung einer Variable auf diese Weise nach rechts erstreckt und einen längeren rechten **Schwanz**\index{tail} hat, wird die Form als **rechtsschief**\index{right skewed} bezeichnet.[^05-explore-numerical-5]

[^05-explore-numerical-5]: Andere Bezeichnungen für Daten, die rechtsschief sind: schief nach rechts, schief zum hohen Ende hin oder schief zum positiven Ende hin.

```{r}
#| label: fig-loan50IntRateDensity
#| fig-cap: |
#|   A density plot of interest rate. Again, the distribution is strongly skewed
#|   to the right.
#| fig-alt: |
#|   A density plot of interest rate (ranging from about 5% to 25%).
#|   The distribution is right skewed.
#| fig-asp: 0.4
ggplot(loan50, aes(x = interest_rate)) +
  geom_density(fill = IMSCOL[1, 1], alpha = 0.5) +
  labs(x = "Interest rate", y = "Density") +
  scale_x_continuous(
    breaks = seq(5, 25, 5),
    labels = label_percent(scale = 1, accuracy = 1)
  )
```

@fig-loan50IntRateDensity zeigt ein **Dichtediagramm**\index{plot!density}\index{density plot}, das ein geglättetes Histogramm ist.
Die technischen Details zur Erstellung von Dichtediagrammen (genau genommen wie das Histogramm geglättet wird) gehen über den Rahmen dieses Textes hinaus, aber Sie werden feststellen, dass Form, Skala und Streuung der Beobachtungen in einem Histogramm ähnlich wie in einem Dichtediagramm dargestellt werden.

```{r}
#| include: false
terms_chp_05 <- c(terms_chp_05, "density plot")
```

Variablen mit dem umgekehrten Merkmal – einem langen, dünnen Schwanz nach links – werden als **linksschief**\index{left skewed} bezeichnet.
Wir sagen auch, dass eine solche Verteilung einen langen linken Schwanz hat.
Variablen, die in beiden Richtungen ungefähr gleichmäßig auslaufen, werden als **symmetrisch**\index{symmetric} bezeichnet.

```{r}
#| include: false
terms_chp_05 <- c(terms_chp_05, "tail", "right skewed", "left skewed", "symmetric")
```

::: {.important data-latex=""}
Wenn Daten in eine Richtung auslaufen, hat die Verteilung einen **langen Schwanz**\index{tail}.
Wenn eine Verteilung einen langen linken Schwanz hat, ist sie linksschief.
Wenn eine Verteilung einen langen rechten Schwanz hat, ist sie rechtsschief.
:::

::: {.guidedpractice data-latex=""}
Was können Sie im Punktdiagramm in @fig-loan-int-rate-dotplot sehen, das Sie nicht im Histogramm in @fig-loan50IntRateHist sehen können (abgesehen vom Mittelwert, der beschriftet war)?[^05-explore-numerical-6]
:::

[^05-explore-numerical-6]: Die Zinssätze für einzelne Kredite.

Neben der Frage, ob eine Verteilung schief oder symmetrisch ist, können Histogramme zur Identifikation von Modalwerten verwendet werden.
Ein **Modalwert** wird durch einen deutlichen Gipfel in der Verteilung dargestellt.
Im Histogramm von `interest_rate` gibt es nur einen deutlichen Gipfel.

Eine Definition von *Modalwert*, die manchmal im Mathematikunterricht gelehrt wird, ist der Wert mit den meisten Vorkommnissen im Datensatz.
Für viele reale Datensätze ist es jedoch üblich, dass *keine* Beobachtungen denselben Wert haben, was diese Definition in der Datenanalyse unpraktisch macht.

\clearpage

@fig-singleBiMultiModalPlots zeigt Histogramme mit einem, zwei oder drei deutlichen Gipfeln.
Solche Verteilungen werden als **unimodal**\index{unimodal}, **bimodal**\index{bimodal} bzw. **multimodal**\index{multimodal} bezeichnet.
Jede Verteilung mit mehr als zwei deutlichen Gipfeln wird als multimodal bezeichnet.
Beachten Sie, dass es in der unimodalen Verteilung einen deutlichen Gipfel und einen zweiten weniger deutlichen Gipfel gab, der nicht mitgezählt wurde, da er sich von seinen Nachbarklassen nur um wenige Beobachtungen unterscheidet.

```{r}
#| include: false
terms_chp_05 <- c(terms_chp_05, "unimodal", "bimodal", "multimodal")
```

```{r}
#| label: fig-singleBiMultiModalPlots
#| fig-cap: |
#|   Counting only prominent peaks, the distributions are (left to right)
#|   unimodal, bimodal, and multimodal. Note that the left plot is unimodal
#|   because we are counting prominent peaks, not just any peak.
#| fig-alt: |
#|   Three separate histograms on fabricated data. The first histogram
#|   shows a unimodal distribution, the second histogram shows a bimodal
#|   distribution, and the third histogram shows a multimodal distribution.
#| fig-asp: 0.3
#| out-width: 95%
df_modes <- tibble(
  uni   = rchisq(65, 6),
  bi    = c(rchisq(25, 5.8), rnorm(40, 20, 2)),
  multi =  c(rchisq(25, 3), rnorm(25, 15), rnorm(15, 25, 1.5))
)

p_uni <- ggplot(df_modes, aes(x = uni)) +
  geom_histogram(binwidth = 2) +
  labs(x = NULL, y = NULL) +
  ylim(0, 23) +
  xlim(0, 30)
p_bi <- ggplot(df_modes, aes(x = bi)) +
  geom_histogram(binwidth = 2) +
  labs(x = NULL, y = NULL) +
  ylim(0, 23) +
  xlim(0, 30)
p_multi <- ggplot(df_modes, aes(x = multi)) +
  geom_histogram(binwidth = 2) +
  labs(x = NULL, y = NULL) +
  ylim(0, 23) +
  xlim(0, 30)

p_uni + p_bi + p_multi
```

::: {.workedexample data-latex=""}
@fig-loan50IntRateHist zeigt nur einen deutlichen Modalwert beim Zinssatz.
Ist die Verteilung unimodal, bimodal oder multimodal?

------------------------------------------------------------------------

Denken Sie daran, dass *uni* für 1 steht (wie *Uni*cycle), und *bi* für 2 (wie *Bi*cycle).
:::

::: {.guidedpractice data-latex=""}
Körpergrößenmessungen von jungen Schülern und erwachsenen Lehrern an einer Grundschule wurden vorgenommen.
Wie viele Modalwerte würden Sie in diesem Körpergrößendatensatz erwarten?[^05-explore-numerical-8]
:::

[^05-explore-numerical-8]: Im Datensatz könnten zwei Körpergrößengruppen sichtbar sein: die Kinder (Schüler) und die Erwachsenen (Lehrer).
    Das heißt, die Daten sind wahrscheinlich bimodal.

Die Suche nach Modalwerten geht nicht darum, eine klare und korrekte Antwort auf die Anzahl der Modalwerte in einer Verteilung zu finden, weshalb *deutlich*\index{prominent} in diesem Buch nicht streng definiert ist.
Der wichtigste Teil dieser Untersuchung ist es, Ihre Daten besser zu verstehen.

## Varianz und Standardabweichung {#sec-variance-sd}

Der Mittelwert wurde als Methode zur Beschreibung des Zentrums einer Variable eingeführt, und die **Variabilität**\index{variability} in den Daten ist ebenfalls wichtig.
Hier stellen wir zwei Maße der Variabilität vor: die Varianz und die Standardabweichung.
Beide sind in der Datenanalyse sehr nützlich, obwohl ihre Formeln etwas mühsam von Hand zu berechnen sind.
Die Standardabweichung ist die leichter zu verstehende der beiden, da sie grob beschreibt, wie weit die typische Beobachtung vom Mittelwert entfernt ist.

```{r}
#| include: false
terms_chp_05 <- c(terms_chp_05, "variability")
```

Wir bezeichnen den Abstand einer Beobachtung von ihrem Mittelwert als ihre **Abweichung**\index{deviation}.
Im Folgenden sind die Abweichungen für die $1.$, $2.$, $3.$ und $50.$ Beobachtung in der Variable `interest_rate` aufgeführt:

```{r}
#| include: false
terms_chp_05 <- c(terms_chp_05, "deviation")
```

```{r}
#| include: false
loan50_interest_rate_deviation <- round(loan50$interest_rate - loan50_interest_rate_mean, 2)
loan50_interest_rate_deviation_squared <- round(loan50_interest_rate_deviation^2, 2)
loan50_interest_rate_var <- var(loan50$interest_rate)
loan50_interest_rate_sd <- sd(loan50$interest_rate)
```

$$
\begin{aligned}
x_1 - \bar{x} &= `r round(loan50$interest_rate[1], 2)` - `r round(loan50_interest_rate_mean, 2)` = `r loan50_interest_rate_deviation[1]` \\
x_2 - \bar{x} &= `r round(loan50$interest_rate[2], 2)` - `r round(loan50_interest_rate_mean, 2)` = `r loan50_interest_rate_deviation[2]` \\
x_3 - \bar{x} &= `r round(loan50$interest_rate[3], 2)` - `r round(loan50_interest_rate_mean, 2)` = `r loan50_interest_rate_deviation[3]` \\
&\vdots \\
x_{50} - \bar{x} &= `r round(loan50$interest_rate[50], 2)` - `r round(loan50_interest_rate_mean, 2)` = `r loan50_interest_rate_deviation[50]` \\
\end{aligned}
$$

\clearpage

Wenn wir diese Abweichungen quadrieren und dann einen Durchschnitt berechnen, ist das Ergebnis gleich der Stichproben-**Varianz**\index{variance}, bezeichnet mit $s^2$:

```{r}
#| include: false
terms_chp_05 <- c(terms_chp_05, "variance")
```

$$
s^2 = \frac{(`r loan50_interest_rate_deviation[1]`)^2 + (`r loan50_interest_rate_deviation[2]`)^2 + (`r loan50_interest_rate_deviation[3]`)^2 + \cdots + (`r loan50_interest_rate_deviation[50]`)^2}{50 - 1} = \frac{`r loan50_interest_rate_deviation_squared[1]` + `r loan50_interest_rate_deviation_squared[2]` + \cdots + `r loan50_interest_rate_deviation_squared[50]`}{49} = `r round(loan50_interest_rate_var, 2)`
$$

Wir dividieren durch $n - 1$ und nicht durch $n$, wenn wir die Varianz einer Stichprobe berechnen.
Es gibt hier einige mathematische Feinheiten, aber das Ergebnis ist, dass diese Statistik dadurch etwas zuverlässiger und nützlicher wird.

Beachten Sie, dass das Quadrieren der Abweichungen zwei Dinge bewirkt.
Erstens werden große Werte relativ viel größer.
Zweitens werden alle negativen Vorzeichen beseitigt.

::: {.important data-latex=""}
**Standardabweichung.**

Die Stichproben-Standardabweichung kann als die Quadratwurzel der Summe der quadrierten Abstände jedes Wertes vom Mittelwert geteilt durch die Anzahl der Beobachtungen minus eins berechnet werden:

\vspace{-5mm}

$$s = \sqrt{\frac{\sum_{i=1}^n (x_i - \bar{x})^2}{n-1}}$$
:::

Die **Standardabweichung**\index{standard deviation} ist als die Quadratwurzel der Varianz definiert:

$$s = \sqrt{`r round(loan50_interest_rate_var, 2)`} = `r round(loan50_interest_rate_sd, 2)`$$

Obwohl oft weggelassen, kann ein Tiefstellungsindex $_x$ zur Varianz und Standardabweichung hinzugefügt werden, d.h. $s_x^2$ und $s_x^{}$, wenn es als Erinnerung nützlich ist, dass dies die Varianz und Standardabweichung der durch $x_1,$ $x_2,$ ..., $x_n$ dargestellten Beobachtungen sind.

```{r}
#| include: false
terms_chp_05 <- c(terms_chp_05, "standard deviation")
```

::: {.important data-latex=""}
**Varianz und Standardabweichung.**

Die Varianz ist der durchschnittliche quadrierte Abstand vom Mittelwert.
Die Standardabweichung ist die Quadratwurzel der Varianz.
Die Standardabweichung ist nützlich, wenn man berücksichtigt, wie weit die Daten vom Mittelwert verteilt sind.

Die Standardabweichung stellt die typische Abweichung der Beobachtungen vom Mittelwert dar.
Oft werden etwa 68% der Daten innerhalb einer Standardabweichung vom Mittelwert liegen und etwa 95% innerhalb von zwei Standardabweichungen.
Diese Prozentzahlen sind jedoch keine strengen Regeln.
:::

Wie beim Mittelwert haben die Populationswerte für Varianz und Standardabweichung besondere Symbole: $\sigma^2$ für die Varianz und $\sigma$ für die Standardabweichung.

::: {.content-visible when-format="html"}
::: {.pronunciation data-latex=""}
Der griechische Buchstabe $\sigma$ wird *sigma* ausgesprochen; die Aussprache können Sie [hier](https://youtu.be/PStgY5AcEIw?t=72) anhören.
:::
:::

::: {.content-visible when-format="pdf"}
::: {.pronunciation data-latex=""}
Der griechische Buchstabe $\sigma$ wird *sigma* ausgesprochen.
:::
:::

::: {.guidedpractice data-latex=""}
Eine gute Beschreibung der Form einer Verteilung sollte die Modalität und die Frage enthalten, ob die Verteilung symmetrisch oder zu einer Seite hin schief ist.
Erläutern Sie anhand von @fig-severalDiffDistWithSdOf1, warum eine solche Beschreibung wichtig ist.[^05-explore-numerical-9]
:::

[^05-explore-numerical-9]: @fig-severalDiffDistWithSdOf1 zeigt drei Verteilungen, die recht unterschiedlich aussehen, aber alle denselben Mittelwert, dieselbe Varianz und dieselbe Standardabweichung haben.
    Mit Hilfe der Modalität können wir zwischen dem ersten Plot (bimodal) und den letzten beiden (unimodal) unterscheiden.
    Mit Hilfe der Schiefe können wir zwischen dem letzten Plot (rechtsschief) und den ersten beiden unterscheiden.
    Obwohl ein Bild, wie ein Histogramm, eine vollständigere Geschichte erzählt, können wir Modalität und Form (Symmetrie/Schiefe) verwenden, um grundlegende Informationen über eine Verteilung zu charakterisieren.

\clearpage

```{r}
#| label: sdRuleForIntRate
#| fig-cap: |
#|   For the interest rate variable, 34 of the 50 loans (68%) had
#|   interest rates within 1 standard deviation of the mean, and 48 of the 50
#|   loans (96%) had rates within 2 standard deviations. Usually about 68% of
#|   the data are within 1 standard deviation of the mean and 95% within 2
#|   standard deviations, though this is far from a hard rule.
#| fig-alt: |
#|   A histogram of the right-skewed variable, interest rates. Grey
#|   shading indicates the empirical rule cutoffs of one and two standard
#|   deviations. Because the variable is right-skewed, the empirical rule
#|   ranges do not capture the desired amoung of data, 68% and 95% respectively.
#| fig-asp: 0.5
box_sd1 <- tibble(
  x = c(
    loan50_interest_rate_mean - loan50_interest_rate_sd,
    loan50_interest_rate_mean - loan50_interest_rate_sd,
    loan50_interest_rate_mean + loan50_interest_rate_sd,
    loan50_interest_rate_mean + loan50_interest_rate_sd
  ),
  y = c(0, 17, 17, 0)
)

box_sd2 <- tibble(
  x = c(
    loan50_interest_rate_mean - 2 * loan50_interest_rate_sd,
    loan50_interest_rate_mean - 2 * loan50_interest_rate_sd,
    loan50_interest_rate_mean + 2 * loan50_interest_rate_sd,
    loan50_interest_rate_mean + 2 * loan50_interest_rate_sd
  ),
  y = c(0, 17, 17, 0)
)

box_sd3 <- tibble(
  x = c(
    loan50_interest_rate_mean - 3 * loan50_interest_rate_sd,
    loan50_interest_rate_mean - 3 * loan50_interest_rate_sd,
    loan50_interest_rate_mean + 3 * loan50_interest_rate_sd,
    loan50_interest_rate_mean + 3 * loan50_interest_rate_sd
  ),
  y = c(0, 17, 17, 0)
)

ggplot(loan50, aes(x = interest_rate)) +
  labs(x = "Interest rate", y = "Count") +
  geom_histogram(breaks = seq(5, 27.5, 2.5)) +
  geom_polygon(data = box_sd1, aes(x = x, y = y), fill = IMSCOL["gray", "f5"], alpha = 0.3) +
  geom_polygon(data = box_sd2, aes(x = x, y = y), fill = IMSCOL["gray", "f5"], alpha = 0.3) +
  geom_polygon(data = box_sd3, aes(x = x, y = y), fill = IMSCOL["gray", "f5"], alpha = 0.3) +
  scale_x_continuous(breaks = seq(-5, 25, 5), labels = label_percent(scale = 1, accuracy = 1)) +
  theme(
    panel.grid.major.x = element_blank(),
    panel.grid.minor.x = element_blank(),
    panel.grid.minor.y = element_blank()
  )
```

```{r}
#| label: fig-severalDiffDistWithSdOf1
#| fig-cap: |
#|   Three different population distributions with the same mean (0)
#|   and standard deviation (1).
#| fig-alt: |
#|   Three histograms of fabricated data with empirical rule shading of
#|   one and two standard deviations superimposed. The bimodal and right
#|   skewed histogram demonstrate that the empirical rule is not a good
#|   approximation. The empirical rule fits well to the unimodal bell-shaped
#|   distribution.
#| fig-asp: 0.5
x1 <- c(rep(-0.975, 1000), rep(0.975, 1000))
x1 <- (x1 - mean(x1)) / sd(x1)
x2 <- rnorm(2000)
x2 <- (x2 - mean(x2)) / sd(x2)
x3 <- qchisq(seq(0.26, 0.8, 0.0005), 4)
x3 <- (x3 - mean(x3)) / sd(x3)

dists_mean0_sd1 <- tibble(
  x = c(x1, x2, x3),
  group = c(rep("A", length(x1)), rep("B", length(x2)), rep("C", length(x3)))
)

ggplot(dists_mean0_sd1, aes(x = x)) +
  geom_histogram(binwidth = 1) +
  facet_grid(group ~ ., scales = "free_y") +
  theme(
    # remove y axis
    axis.title.y = element_blank(),
    axis.text.y = element_blank(),
    axis.ticks.y = element_blank(),
    # strip facet labels
    strip.background = element_blank(),
    strip.text.y = element_blank()
  ) +
  scale_x_continuous(breaks = seq(-3, 3, 1)) +
  labs(x = NULL) +
  geom_polygon(
    data = tibble(x = c(-1, -1, 1, 1), y = c(0, 1000, 1000, 0)),
    aes(x = x, y = y), fill = IMSCOL["gray", "f5"], alpha = 0.3
  ) +
  geom_polygon(
    data = tibble(x = c(-2, -2, 2, 2), y = c(0, 1000, 1000, 0)),
    aes(x = x, y = y), fill = IMSCOL["gray", "f5"], alpha = 0.3
  ) +
  geom_polygon(
    data = tibble(x = c(-3, -3, 3, 3), y = c(0, 1000, 1000, 0)),
    aes(x = x, y = y), fill = IMSCOL["gray", "f5"], alpha = 0.3
  ) +
  theme(
    panel.grid.major.x = element_blank(),
    panel.grid.minor.x = element_blank(),
    panel.grid.minor.y = element_blank()
  )
```

::: {.workedexample data-latex=""}
Beschreiben Sie die Verteilung der Variable `interest_rate` anhand des Histogramms in @fig-loan50IntRateHist.
Die Beschreibung sollte das Zentrum, die Variabilität und die Form der Verteilung einbeziehen und auch im Kontext eingebettet sein.
Beachten Sie auch besonders ungewöhnliche Fälle.

------------------------------------------------------------------------

Die Verteilung der Zinssätze ist unimodal und schief in Richtung hoher Werte.
Viele der Zinssätze liegen nahe am Mittelwert von 11,57%, und die meisten liegen innerhalb einer Standardabweichung (5,05%) vom Mittelwert.
Es gibt einige besonders hohe Zinssätze in der Stichprobe, die über 20% liegen.
:::

In der Praxis werden Varianz und Standardabweichung manchmal als Mittel zum Zweck verwendet, wobei der „Zweck" darin besteht, die mit einer Stichprobenstatistik verbundene Unsicherheit genau schätzen zu können.
In @sec-foundations-mathematical wird zum Beispiel die Standardabweichung in Berechnungen verwendet, die uns helfen zu verstehen, wie stark ein Stichprobenmittelwert von einer Stichprobe zur nächsten variiert.

\clearpage

## Boxplots, Quartile und der Median {#sec-boxplots}

Ein **Boxplot**\index{plot!box}\index{box plot} fasst einen Datensatz mit fünf Statistiken zusammen und identifiziert gleichzeitig ungewöhnliche Beobachtungen.
@fig-loan-int-rate-boxplot-dotplot zeigt ein Punktdiagramm und einen Boxplot der Variable `interest_rate` aus dem Datensatz `loan50`.^[Boxplots wurden von Mary Eleanor Spear eingeführt, die sie als eine besondere Art von Balkendiagramm betrachtete, siehe Seite 166 von @Spear1952. Fälschlicherweise werden Boxplots oft John Tukey zugeschrieben, der als Erster den Begriff „Box-and-Whisker-Plot" verwendete.]

```{r}
#| include: false
terms_chp_05 <- c(terms_chp_05, "box plot")
```

```{r}
#| label: fig-loan-int-rate-boxplot-dotplot
#| fig-cap: Distribution of interest rates from the `loan50` dataset.
#| fig-subcap:
#|   - Dot plot
#|   - Box plot
#| fig-alt: |
#|   Two plots showing the same variable, interests rates. The top image is a 
#|   dot plot, the bottom image is a box plot. Both images re-establish that 
#|   the distribution of interest rates are right skewed.
#| fig-asp: 0.3
ggplot(loan50, aes(x = interest_rate)) +
  geom_dotplot(binwidth = 1, dotsize = 0.6) +
  labs(x = NULL, y = NULL) +
  theme(
    axis.title.y = element_blank(),
    axis.text.y = element_blank(),
    axis.ticks.y = element_blank()
  ) +
  scale_x_continuous(
    labels = label_percent(scale = 1, accuracy = 1),
    limits = c(0, 30)
  )

ggplot(loan50, aes(x = interest_rate)) +
  geom_boxplot(outlier.size = 2.5) +
  theme(
    axis.title.y = element_blank(),
    axis.text.y = element_blank(),
    axis.ticks.y = element_blank()
  ) +
  labs(x = "Interest rate") +
  scale_x_continuous(
    labels = label_percent(scale = 1, accuracy = 1),
    limits = c(0, 30)
  )
```

Die dunkle Linie in der Box stellt den **Median**\index{median} dar, der die Daten in zwei Hälften teilt.
50% der Daten liegen unter diesem Wert und 50% darüber.
Da der Datensatz `loan50` `r nrow(loan50)` Beobachtungen enthält (eine gerade Zahl), wird der Median als der Durchschnitt der zwei Beobachtungen definiert, die dem $50.$ Perzentil am nächsten liegen.
@tbl-loan50-int-rate-sorted zeigt alle Zinssätze in aufsteigender Reihenfolge.
Wir können sehen, dass der $25.$ und der $26.$ Wert beide `r sort(loan50$interest_rate)[25]` sind, was der dicken Linie in @fig-loan-int-rate-boxplot-dotplot-2 entspricht.

```{r}
#| label: tbl-loan50-int-rate-sorted
#| tbl-cap: |
#|   Interest rates from the `loan50` dataset, arranged in ascending order.
#| tbl-pos: H
loan50_interest_rate_sorted <- sort(loan50$interest_rate)
matrix(
  c(
    loan50_interest_rate_sorted[1:10],
    loan50_interest_rate_sorted[11:20],
    loan50_interest_rate_sorted[21:30],
    loan50_interest_rate_sorted[31:40],
    loan50_interest_rate_sorted[41:50]
  ),
  byrow = TRUE,
  ncol = 10
) |>
  data.frame(row.names = c("1", "10", "20", "30", "40")) |>
  kbl(
    linesep = "", booktabs = TRUE,
    col.names = as.character(1:10)
  ) |>
  kable_styling(
    bootstrap_options = c("striped", "condensed"),
    latex_options = c("striped")
  )
```

Wenn es eine ungerade Anzahl von Beobachtungen gibt, gibt es genau eine Beobachtung, die die Daten in zwei Hälften teilt, und in diesem Fall ist diese Beobachtung der Median (kein Durchschnitt erforderlich).

```{r}
#| include: false
terms_chp_05 <- c(terms_chp_05, "median")
```

::: {.important data-latex=""}
**Median: die mittlere Zahl.**

Wenn die Daten vom kleinsten zum größten geordnet sind, ist der **Median** die Beobachtung genau in der Mitte.
Wenn es eine gerade Anzahl von Beobachtungen gibt, gibt es zwei Werte in der Mitte, und der Median wird als ihr Durchschnitt genommen.
:::

\clearpage

Der zweite Schritt beim Erstellen eines Boxplots besteht darin, ein Rechteck zu zeichnen, das die mittleren 50% der Daten darstellt.
Die Länge der Box wird als **Interquartilsabstand**\index{interquartile range}, kurz **IQR**\index{IQR}, bezeichnet.
Er ist wie die Standardabweichung ein Maß für die \index{variability}Variabilität in den Daten.
Je variabler die Daten, desto größer sind Standardabweichung und IQR in der Regel.
Die beiden Grenzen der Box werden als **erstes Quartil**\index{first quartile} (das $25.$ Perzentil, d.h. 25% der Daten liegen unter diesem Wert) und **drittes Quartil**\index{third quartile} (das $75.$ Perzentil, d.h. 75% der Daten liegen unter diesem Wert) bezeichnet, und diese werden oft mit $Q_1$ bzw. $Q_3$ bezeichnet.

```{r}
#| include: false
terms_chp_05 <- c(terms_chp_05, "interquartile range", "IQR", "first quartile", "third quartile", "percentile")
```

::: {.important data-latex=""}
**Interquartilsabstand (IQR).**

Der IQR (Interquartilsabstand) ist die Länge der Box in einem Boxplot.
Er wird berechnet als $IQR = Q_3 - Q_1,$ wobei $Q_1$ und $Q_3$ das $25.$ bzw. $75.$ Perzentil sind.

Ein $\alpha$-**Perzentil**\index{percentile} ist eine Zahl, bei der $\alpha$% der Beobachtungen darunter und $100-\alpha$% darüber liegen.
Zum Beispiel ist das $90.$ Perzentil der SAT-Scores der SAT-Score-Wert, bei dem 90% der Schüler darunter und 10% der Schüler darüber liegen.
:::

::: {.guidedpractice data-latex=""}
Welcher Prozentsatz der Daten liegt zwischen $Q_1$ und dem Median?
Welcher Prozentsatz liegt zwischen dem Median und $Q_3$?[^05-explore-numerical-10]
:::

[^05-explore-numerical-10]: Da $Q_1$ und $Q_3$ die mittleren 50% der Daten erfassen und der Median die Daten in der Mitte teilt, liegen 25% der Daten zwischen $Q_1$ und dem Median, und weitere 25% liegen zwischen dem Median und $Q_3.$

Ausgehend von der Box versuchen die **Antennen**\index{whisker} (auch Whisker genannt), die Daten außerhalb der Box zu erfassen.
Die Antennen eines Boxplots reichen bis zu den minimalen und maximalen Werten in den Daten, es sei denn, es gibt Punkte, die als ungewöhnlich hoch oder niedrig eingestuft werden, die vom Boxplot als potenzielle **Ausreißer**\index{outlier} identifiziert werden.
Diese werden mit einem Punkt im Boxplot markiert.
Der Zweck der Markierung dieser Ausreißerpunkte – anstatt die Antennen bis zu den minimalen und maximalen beobachteten Werten zu verlängern – besteht darin, Beobachtungen zu identifizieren, die ungewöhnlich weit vom Rest der Daten entfernt erscheinen.
Es gibt verschiedene Formeln, um zu bestimmen, ob ein bestimmter Datenpunkt als Ausreißer gilt, und verschiedene statistische Softwareprogramme verwenden unterschiedliche Formeln.
Eine häufig verwendete Formel legt fest, dass jede Beobachtung, die mehr als $1{,}5\times IQR$ vom ersten oder dritten Quartil entfernt ist, als Ausreißer gilt.
In gewissem Sinne ist die Box wie der Körper des Boxplots und die Antennen sind wie seine Arme, die versuchen, die restlichen Daten bis zu den Ausreißern zu erreichen.

```{r}
#| include: false
terms_chp_05 <- c(terms_chp_05, "outlier", "whiskers")
```

::: {.important data-latex=""}
**Ausreißer sind extrem.**

Ein **Ausreißer** ist eine Beobachtung, die im Vergleich zum Rest der Daten extrem erscheint.
Die Untersuchung von Daten auf Ausreißer dient vielen nützlichen Zwecken, darunter

-   die Identifizierung starker Schiefe \index{strong skew} in der Verteilung,
-   die Identifizierung möglicher Fehler bei der Datenerfassung oder -eingabe, und
-   die Gewinnung von Erkenntnissen über interessante Eigenschaften der Daten.

Denken Sie jedoch daran, dass einige Datensätze eine natürlich lange Schiefe aufweisen und Ausreißerpunkte **kein** Problem im Datensatz darstellen.
:::

::: {.guidedpractice data-latex=""}
Schätzen Sie anhand des Boxplots in @fig-loan-int-rate-boxplot-dotplot-2 die Werte von $Q_1,$ $Q_3$ und IQR für `interest_rate` im Datensatz `loan50`.[^05-explore-numerical-11]
:::

[^05-explore-numerical-11]: Diese visuellen Schätzungen variieren von Person zu Person leicht: $Q_1 \approx$ 8%, $Q_3 \approx$ 14%, IQR $\approx$ 14 - 8 = 6%.

\clearpage

## Robuste Statistiken

Wie werden die **Stichprobenstatistiken** \index{sample statistic} des Datensatzes `interest_rate` durch die Beobachtung 26,3% beeinflusst?
Was wäre passiert, wenn dieser Kredit stattdessen nur 15% betragen hätte?
Was würde mit diesen zusammenfassenden Statistiken \index{summary statistic} passieren, wenn die Beobachtung bei 26,3% noch größer gewesen wäre, sagen wir 35%?
Die drei vermuteten Szenarien werden neben den Originaldaten in @fig-loan-int-rate-robust-ex dargestellt, und die Stichprobenstatistiken werden für jedes Szenario in @tbl-robustOrNotTable berechnet.

```{r}
#| label: tbl-robustOrNotTable
#| tbl-cap: |
#|   A comparison of how the median, IQR, mean, and standard deviation
#|   change as the value of an extreme observation from the original interest
#|   data changes.
#| tbl-pos: H
loan50_original <- loan50 |>
  select(interest_rate) |>
  mutate(
    mark = if_else(interest_rate == 26.30, TRUE, FALSE)
  )

loan50_15 <- loan50 |>
  select(interest_rate) |>
  mutate(
    mark = if_else(interest_rate == 26.30, TRUE, FALSE),
    interest_rate = if_else(interest_rate == 26.30, 15, interest_rate)
  )

loan50_35 <- loan50 |>
  select(interest_rate) |>
  mutate(
    mark = if_else(interest_rate == 26.30, TRUE, FALSE),
    interest_rate = if_else(interest_rate == 26.30, 35, interest_rate)
  )

loan50_robust_check <- bind_rows(
  loan50_original |> mutate(Scenario = "Original data"),
  loan50_15 |> mutate(Scenario = "Move 26.3% to 15%"),
  loan50_35 |> mutate(Scenario = "Move 26.3% to 35%")
) |>
  mutate(Scenario = fct_relevel(Scenario, "Original data", "Move 26.3% to 15%", "Move 26.3% to 35%"))

loan50_robust_check |>
  group_by(Scenario) |>
  summarise(
    Median = median(interest_rate),
    IQR = IQR(interest_rate),
    Mean = mean(interest_rate),
    SD = sd(interest_rate)
  ) |>
  kbl(linesep = "", booktabs = TRUE, align = "lcccc") |>
  kable_styling(
    bootstrap_options = c("striped", "condensed"),
    latex_options = c("striped")
  ) |>
  add_header_above(c(" " = 1, "Robust" = 2, "Not robust" = 2))
```

```{r}
#| label: fig-loan-int-rate-robust-ex
#| fig-cap: Dot plots of the original interest rate data and two modified datasets.
#| fig-subcap:
#|   - Original data
#|   - Move 26.3% to 15%
#|   - Move 26.3% to 35%
#| fig-alt: |
#|   Three dot plots are displayed where a single point is highlighted.
#|   In the top plot is the original data where the highlighted point is the
#|   largest value, at 26.3%. The second plot shows the distribution of the
#|   interest rate data after moving the highlighted point from 26.3% to 15%. The
#|   third plot shows the distribution of the interest rate data after moving the
#|   highlighted point from 26.3% to 35%. The corresponding change in statistics
#|   are given in @tbl--robustOrNotTable.
#| fig-asp: 0.3
#| fig-width: 5
ggplot(loan50_original, aes(x = interest_rate)) +
  geom_dotplot(binwidth = 1, dotsize = 0.7) +
  scale_x_continuous(
    labels = label_percent(scale = 1, accuracy = 1),
    limits = c(0, 35)
  ) +
  theme(
    axis.title.y = element_blank(),
    axis.text.y = element_blank(),
    axis.ticks.y = element_blank()
  ) +
  gghighlight(mark) +
  labs(x = NULL)

ggplot(loan50_15, aes(x = interest_rate)) +
  geom_dotplot(binwidth = 1, dotsize = 0.7) +
  scale_x_continuous(
    labels = label_percent(scale = 1, accuracy = 1),
    limits = c(0, 35)
  ) +
  theme(
    axis.title.y = element_blank(),
    axis.text.y = element_blank(),
    axis.ticks.y = element_blank()
  ) +
  gghighlight(mark) +
  labs(x = NULL)

ggplot(loan50_35, aes(x = interest_rate)) +
  geom_dotplot(binwidth = 1, dotsize = 0.7) +
  labs(x = "Interest rate") +
  scale_x_continuous(
    labels = label_percent(scale = 1, accuracy = 1),
    limits = c(0, 35)
  ) +
  theme(
    axis.title.y = element_blank(),
    axis.text.y = element_blank(),
    axis.ticks.y = element_blank()
  ) +
  gghighlight(mark) +
  labs(x = NULL)
```

\clearpage

::: {.guidedpractice data-latex=""}
Was wird stärker von extremen Beobachtungen beeinflusst, der Mittelwert oder der Median?
Wird die Standardabweichung oder der IQR stärker von extremen Beobachtungen beeinflusst?[^05-explore-numerical-12]
:::

[^05-explore-numerical-12]: Der Mittelwert wird stärker beeinflusst als der Median.
    Die Standardabweichung wird stärker beeinflusst als der IQR.

Median und IQR werden als **robuste Statistiken**\index{robust statistic} bezeichnet, weil extreme Beobachtungen nur geringen Einfluss auf ihre Werte haben: Das Verschieben des extremsten Wertes hat in der Regel kaum Einfluss auf diese Statistiken.
Andererseits werden Mittelwert und Standardabweichung stärker durch Änderungen in extremen Beobachtungen beeinflusst, was in manchen Situationen wichtig sein kann.

```{r}
#| include: false
terms_chp_05 <- c(terms_chp_05, "robust statistics")
```

::: {.workedexample data-latex=""}
Median und IQR haben sich unter den drei Szenarien in @tbl-robustOrNotTable nicht verändert.
Warum könnte das so sein?

------------------------------------------------------------------------

Median und IQR reagieren nur empfindlich auf Zahlen in der Nähe von $Q_1,$ dem Median und $Q_3.$ Da die Werte in diesen Bereichen in den drei Datensätzen stabil sind, sind auch die Schätzungen für Median und IQR stabil.
:::

Es mag Sie nicht überraschen, dass die Antwort auf die Frage „Was ist besser, Mittelwert oder Median?" lautet: *Es kommt darauf an*. Die beiden Statistiken messen unterschiedliche Dinge, und ihre Verwendung hängt daher vom Kontext der Analyse ab. Betrachten Sie die folgenden Szenarien:

* Ist es besser, den durchschnittlichen Gewinn pro Kunde oder den Mediangewinn pro Kunde zu messen?
  - Wenn es um die gesamte Gewinnmarge des Unternehmens geht, ist der Mittelwert ein besseres Maß, um zu beurteilen, was im gesamten Unternehmen passiert. Das Unternehmen könnte einen positiven Mediangewinn pro Kunde haben und dennoch unrentabel sein.
  - Wenn es darum geht, den Gewinn pro typischem Kunden zu verstehen, möglicherweise um das Wachstumspotenzial des Unternehmensgewinns zu verstehen, würde der Mediangewinn pro Kunde mehr über individuelle Kundengewinne aussagen.
  
* Wenn Sie eine App betreiben und wissen möchten, wie lange es dauert, bis die App auf den Telefonen Ihrer Kunden geöffnet wird, möchten Sie die mittlere Zeit oder die mediane Zeit?
  - Der Mittelwert führt zu einem Verständnis der insgesamt verschwendeten Zeit beim Öffnen der App.
  - Der Median sagt etwas über die typische Nutzererfahrung aus.
  - Wenn die App jedoch für 50% der Nutzer in weniger als 5 Millisekunden startet, aber für 10% der Nutzer mehr als 10 Sekunden benötigt, liefert der Median nicht die benötigten Informationen. In diesem Szenario möchten Sie möglicherweise ein oberes Perzentil, wie das 95. Perzentil.

::: {.guidedpractice data-latex=""}
Die Verteilung der Kreditbeträge im Datensatz `loan50` ist rechtsschief, mit einigen großen Krediten, die in den rechten Schwanz hineinragen.
Wenn Sie die typische Kreditgröße verstehen möchten, sollten Sie sich mehr für Mittelwert oder Median interessieren?[^05-explore-numerical-13]
:::

[^05-explore-numerical-13]: Wenn wir einfach verstehen wollen, wie ein typischer einzelner Kredit aussieht, ist der Median wahrscheinlich nützlicher.
    Wenn das Ziel jedoch darin besteht, etwas zu verstehen, das gut skalierbar ist, wie z.B. den Gesamtbetrag, den wir möglicherweise auf der Hand haben müssten, wenn wir 1.000 Kredite anbieten würden, wäre der Mittelwert nützlicher.

Unabhängig von der Wahl der Zentralitätsstatistik (Mittelwert oder Median) ist es für die meisten Analysen wichtig, mehr als nur die Zentralität zu berücksichtigen. Andere Statistiken wie obere und untere Perzentile, IQR oder Standardabweichung liefern Informationen über die Variabilität der Beobachtungen. Und die Visualisierung der Daten durch eine grafische Darstellung liefert in der Regel eine Fülle von Informationen, die zum Verständnis des vollständigen Datenbildes im Zusammenhang mit der Forschungsfrage erforderlich sind.

\clearpage

## Datentransformationen {#sec-transforming-data}

Wenn Daten sehr stark schief sind, transformieren wir sie manchmal, damit sie leichter zu modellieren sind.
@fig-county-unemployed-pop-transform-1 und @fig-county-unemployed-pop-transform-2 zeigen rechtschiefe Verteilungen: die Verteilung des Anteils der Arbeitslosen und die Verteilung der Bevölkerung in allen Landkreisen der Vereinigten Staaten.
Die Verteilung der Bevölkerung ist stärker schief als die Verteilung des Arbeitslosenanteils, weshalb die logarithmische Transformation zu einer viel größeren Veränderung in der Form der Verteilung führt.

::: {.workedexample data-latex=""}
Betrachten Sie das Histogramm der Landkreispopulationen in @fig-county-unemployed-pop-transform-3, das eine extreme Schiefe zeigt.
Welche Eigenschaften des Plots machen ihn wenig nützlich?

------------------------------------------------------------------------

Fast alle Daten fallen in das am weitesten links liegende Intervall, und die extreme Schiefe verdeckt viele der potenziell interessanten Details bei den niedrigen Werten.
:::

```{r}
#| label: fig-county-unemployed-pop-transform
#| fig-cap: |
#|   Histograms of percentage unenmployed, population, and their log transformed 
#|   versions in all US counties. For the plots of transformed variables, the 
#|   x-value corresponds to the power of 10, e.g., 1 on the x-axis corresponds 
#|   to $10^1 =$ 10 and 5 on the x-axis corresponds to $10^5=$ 100,000. Data
#|   are from 2017.
#| fig-subcap:
#|   - Percentage unemployed
#|   - log$_{10}$-transformed percentage unemployed
#|   - Population
#|   - log$_{10}$-transformed populations
#| fig-alt: |
#|   Two pairs of histograms are shown. In the first pair of histograms,
#|   percentage of unemployed in all US counties is shown next to the log-10
#|   transformed percentage of unemployed. The raw percent unemployed shows a
#|   right-skewed distribution, and the log-10 transformed data is symmetric and
#|   bell-shaped. In the second pair of histograms, population of each US county
#|   is shown next to the log-10 transformed population. The raw population is
#|   extremely right-skewed, and the log-10 transformed data is reasonably
#|   symmetric and bell-shaped.
#| out-width: 100%
#| layout-ncol: 2
#| fig-width: 5
#| fig-asp: 0.5
ggplot(county, aes(x = unemployment_rate)) +
  geom_histogram(binwidth = 1) +
  scale_x_continuous(labels = label_percent(scale = 1)) +
  labs(
    x = "Percentage unemployed",
    y = "Count"
  )

ggplot(county, aes(x = log(unemployment_rate, base = 10))) +
  geom_histogram(binwidth = 0.1) +
  labs(
    x = expression(log[10] * "(Percentage unemployed)"),
    y = "Count"
  )

ggplot(county_complete, aes(x = pop_2019)) +
  geom_histogram(binwidth = 500000) +
  scale_x_continuous(labels = label_number(scale = 0.000001, suffix = "M", accuracy = 1)) +
  labs(
    x = "Population (M = millions)",
    y = "Count"
  )

ggplot(county_complete, aes(x = log(pop_2019, base = 10))) +
  geom_histogram(binwidth = 0.5) +
  labs(
    x = expression(log[10] * "(Population)"),
    y = "Count"
  )
```

Es gibt einige standardmäßige Transformationen, die für stark rechtsschiefe Daten nützlich sein können, bei denen ein Großteil der Daten positiv ist, aber nahe Null konzentriert.
Eine **Transformation**\index{transformation} ist eine Neuskalierung der Daten mithilfe einer Funktion.
Zum Beispiel führt ein Plot des Logarithmus (Basis 10) von Arbeitslosenraten und Landkreispopulationen zu den neuen Histogrammen in @fig-county-unemployed-pop-transform-2.
Die transformierten Daten sind symmetrisch, und eventuelle Ausreißer erscheinen viel weniger extrem als im ursprünglichen Datensatz.
Indem Transformationen Ausreißer und extreme Schiefe zähmen, erleichtern sie oft das Erstellen statistischer Modelle für die Daten.

```{r}
#| include: false
terms_chp_05 <- c(terms_chp_05, "transformation")
```

Transformationen können auch auf eine oder beide Variablen in einem Streudiagramm angewendet werden.
Ein Streudiagramm der Bevölkerungsveränderung von 2010 bis 2017 gegenüber der Bevölkerung im Jahr 2010 ist in @fig-county-pop-change-transform-1 dargestellt.
Es ist schwierig, interessante Muster zu erkennen, weil die Bevölkerungsvariable so stark schief ist.
Wenn wir jedoch eine log$_{10}$-Transformation auf die Bevölkerungsvariable anwenden, wie in @fig-county-pop-change-transform-2 gezeigt, wird eine positive Assoziation zwischen den Variablen erkennbar.
Tatsächlich könnte uns das Anpassen einer Trendlinie an die Daten interessieren, wenn wir in @sec-model-slr Methoden zur Anpassung von Regressionsgeraden untersuchen.

\clearpage

```{r}
#| label: fig-county-pop-change-transform
#| fig-cap: |
#|   Scatterplots of population change and log$_{10}$-transformed population 
#|   change vs. population before change.
#| fig-subcap:
#|   - Population change
#|   - log$_{10}$-transformed population change
#| fig-alt: |
#|   A pair of scatterplots is given. In both plots the y-axis is
#|   population change. In the first plot, the x-axis is given by the raw variable
#|   population before change, and most of the points are quite small, obscuring
#|   any  x-y relationship. In the second plot, the x-axis is given by the
#|   transformed variable log-10 of the population before change. The relationship
#|   between log-10 population before change and population change is seen to be
#|   moderately strong, positive, and linear.
#| layout-ncol: 2
#| fig-width: 4
#| fig-asp: 0.8
ggplot(county, aes(y = pop_change, x = pop2010)) +
  geom_point(alpha = 0.5) +
  scale_x_continuous(labels = label_number(scale = 0.000001, suffix = "M", accuracy = 1)) +
  labs(
    x = "Population before change\n(M = millions)",
    y = "Population change"
  )

ggplot(county, aes(y = pop_change, x = log(pop2010, base = 10))) +
  geom_point(alpha = 0.5) +
  labs(
    x = expression(log[10] * "(Population before change)"),
    y = "Population change"
  )
```

Auch andere Transformationen als der Logarithmus können nützlich sein.
Beispielsweise werden die Quadratwurzel $(\sqrt{\text{ursprüngliche Beobachtung}})$ und der Kehrwert $\bigg ( \frac{1}{\text{ursprüngliche Beobachtung}} \bigg )$ häufig von Datenwissenschaftlern verwendet.
Häufige Ziele bei der Datentransformation sind, die Datenstruktur anders zu sehen, Schiefe zu reduzieren, die Modellierung zu unterstützen oder eine nichtlineare Beziehung in einem Streudiagramm zu begradigen.

## Kartierung von Daten

Der Datensatz `county` bietet viele numerische Variablen, die wir mit Punktdiagrammen, Streudiagrammen oder Boxplots darstellen könnten, aber diese können die wahre geografische Natur der Daten verfehlen.
Wenn wir auf geografische Daten stoßen, sollten wir eine **Intensitätskarte**\index{plot!intensity map}\index{intensity map} erstellen, bei der Farben verwendet werden, um höhere und niedrigere Werte einer Variable anzuzeigen.
@fig-county-intensity-maps zeigt Intensitätskarten für die Armutsquote in Prozent (`poverty`), die Arbeitslosenquote in Prozent (`unemployment_rate`), die Wohneigentumsquote in Prozent (`homeownership`) und das mittlere Haushaltseinkommen in \$1000 (`median_hh_income`).
Die Farbskala zeigt an, welche Farben welchen Werten entsprechen.
Intensitätskarten sind im Allgemeinen nicht sehr hilfreich, um genaue Werte für einen bestimmten Landkreis zu erhalten, aber sie sind sehr hilfreich, um geografische Trends zu erkennen und interessante Forschungsfragen oder Hypothesen zu generieren.

```{r}
#| include: false
terms_chp_05 <- c(terms_chp_05, "intensity map")
```

::: {.workedexample data-latex=""}
Welche interessanten Merkmale sind in den Intensitätskarten für Armutsquote und Arbeitslosenquote in @fig-county-intensity-maps-1 und @fig-county-intensity-maps-2 erkennbar?

------------------------------------------------------------------------

Die Armutsquoten sind in einigen Regionen offensichtlich höher.
Insbesondere der tiefe Süden zeigt höhere Armutsquoten, ebenso wie weite Teile von Arizona und New Mexico.
Hohe Armutsquoten sind in den Mississippi-Überschwemmungsgebieten etwas nördlich von New Orleans und in einem großen Teil von Kentucky erkennbar.

Die Arbeitslosenquote folgt ähnlichen Trends, und wir können eine Korrespondenz zwischen den beiden Variablen erkennen.
Tatsächlich ist es sinnvoll, dass höhere Arbeitslosenraten eng mit Armutsquoten zusammenhängen.
Eine Beobachtung, die beim Vergleich der beiden Karten auffällt: Die Armutsquote ist viel höher als die Arbeitslosenquote, was bedeutet, dass viele Menschen zwar arbeiten, aber nicht genug verdienen, um der Armut zu entkommen.
:::

::: {.guidedpractice data-latex=""}
Welche interessanten Merkmale sind in der Intensitätskarte des mittleren Haushaltseinkommens in @fig-county-intensity-maps-4 erkennbar?[^05-explore-numerical-14]
:::

[^05-explore-numerical-14]: Die Antworten variieren.
    Es gibt eine gewisse Entsprechung zwischen hohen Einkommen und Ballungsräumen, wo wir dunklere Flecken (höheres mittleres Haushaltseinkommen) sehen können, obwohl es einige Ausnahmen gibt.
    Sie könnten nach großen Städten suchen, die Ihnen bekannt sind, und versuchen, sie auf der Karte als dunkle Flecken zu entdecken.

\clearpage

```{r}
#| label: county-map-prep
dfips <- maps::county.fips |>
  as_tibble() |>
  extract(polyname, c("region", "subregion"), "^([^,]+),([^,]+)$")

map_county <- map_data("county") |>
  as_tibble() |>
  left_join(dfips) |>
  mutate(fips = case_when(
    subregion == "okaloosa" & region == "florida" ~ 12091L,
    subregion == "st martin" & region == "louisiana" ~ 22099L,
    subregion == "currituck" & region == "north carolina" ~ 37053L,
    # Oglala Lakota Count, see https://en.wikipedia.org/wiki/Oglala_Lakota_County,_South_Dakota
    subregion == "shannon" & region == "south dakota" ~ 46113L,
    subregion == "galveston" & region == "texas" ~ 48167L,
    subregion == "accomack" & region == "virginia" ~ 51001L,
    subregion == "pierce" & region == "washington" ~ 53053L,
    subregion == "san juan" & region == "washington" ~ 53055L,
    TRUE ~ fips
  ))

county_for_map <- county_complete |>
  select(fips, name, state, poverty_2017, unemployment_rate_2017, homeownership_2010, median_household_income_2017)

map_county <- map_county |>
  left_join(county_for_map, by = "fips")
```

```{r}
#| label: fig-county-intensity-maps
#| fig-cap: Intensity maps of US counties
#| fig-subcap:
#|   - Poverty rate
#|   - Unemployment rate
#|   - Homeownership rate
#|   - Median household income, in thousands of USD
#| fig-alt: |
#|   Four intensity map (also called heatmaps) of the United States.
#|   Each county is colored by the value of a variables. In the first plot, the
#|   county is colored by the poverty rate which is higher in the south and parts
#|   of the midwest. In the second plot, the county is colored by the unemployment
#|   rate which seems higher in the southwest and parts of the post-industrial
#|   Midwest. In the third plot, the county is colored by home ownership rate
#|   which is lowest on the west coast. In the fourth and last plot, the county 
#|   is colored by median household income which is highest in the Bay Area 
#|   and along the New England coast.
#| fig-asp: 0.42
ggplot(map_county, aes(x = long, y = lat, group = group)) +
  geom_polygon(aes(fill = poverty_2017)) +
  scale_fill_viridis_c(option = "D", labels = label_percent(scale = 1)) +
  labs(x = NULL, y = NULL, fill = "Poverty") +
  theme(
    axis.title.x = element_blank(),
    axis.text.x = element_blank(),
    axis.ticks.x = element_blank(),
    axis.title.y = element_blank(),
    axis.text.y = element_blank(),
    axis.ticks.y = element_blank(),
    panel.grid.major = element_blank(),
    panel.grid.minor = element_blank()
  ) +
  coord_quickmap()

ggplot(map_county, aes(x = long, y = lat, group = group)) +
  geom_polygon(aes(fill = unemployment_rate_2017)) +
  scale_fill_viridis_c(option = "A", labels = label_percent(scale = 1, accuracy = 1)) +
  labs(x = NULL, y = NULL, fill = "Unemployment\nrate") +
  theme(
    axis.title.x = element_blank(),
    axis.text.x = element_blank(),
    axis.ticks.x = element_blank(),
    axis.title.y = element_blank(),
    axis.text.y = element_blank(),
    axis.ticks.y = element_blank(),
    panel.grid.major = element_blank(),
    panel.grid.minor = element_blank()
  ) +
  coord_quickmap()

ggplot(map_county, aes(x = long, y = lat, group = group)) +
  geom_polygon(aes(fill = homeownership_2010)) +
  scale_fill_viridis_c(option = "B", labels = label_percent(scale = 1)) +
  labs(x = NULL, y = NULL, fill = "Homeownership\nrate") +
  theme(
    axis.title.x = element_blank(),
    axis.text.x = element_blank(),
    axis.ticks.x = element_blank(),
    axis.title.y = element_blank(),
    axis.text.y = element_blank(),
    axis.ticks.y = element_blank(),
    panel.grid.major = element_blank(),
    panel.grid.minor = element_blank()
  ) +
  coord_quickmap()

ggplot(map_county, aes(x = long, y = lat, group = group)) +
  geom_polygon(aes(fill = median_household_income_2017)) +
  scale_fill_viridis_c(option = "C", labels = label_dollar(scale = 0.001, suffix = "K")) +
  labs(x = NULL, y = NULL, fill = "Median\nhousehold\nincome") +
  theme(
    axis.title.x = element_blank(),
    axis.text.x = element_blank(),
    axis.ticks.x = element_blank(),
    axis.title.y = element_blank(),
    axis.text.y = element_blank(),
    axis.ticks.y = element_blank(),
    panel.grid.major = element_blank(),
    panel.grid.minor = element_blank()
  ) +
  coord_quickmap()
```

\clearpage

## Kapitelrückblick {#sec-chp5-review}

### Zusammenfassung

Der sichere Umgang mit numerischen Variablen ist eine wichtige Fähigkeit für Datenanalysten.
In diesem Kapitel haben wir verschiedene Visualisierungen und numerische Zusammenfassungen eingeführt, die auf numerische Variablen angewendet werden.
Die grafischen Visualisierungen sind noch aussagekräftiger, wenn zwei Variablen gleichzeitig dargestellt werden.
Wir haben Streudiagramme, Punktdiagramme, Histogramme und Boxplots vorgestellt.
Numerische Variablen können mit Mittelwert, Median, Quartilen, Standardabweichung und Varianz zusammengefasst werden.

### Begriffe

Die in diesem Kapitel eingeführten Begriffe sind in @tbl-terms-chp-05 aufgeführt.
Wenn Sie sich nicht sicher sind, was einige dieser Begriffe bedeuten, empfehlen wir Ihnen, im Text zurückzugehen und ihre Definitionen zu überprüfen.
Sie sollten sie leicht als **fett gedruckten Text** erkennen können.

```{r}
#| label: tbl-terms-chp-05
#| tbl-cap: Terms introduced in this chapter.
#| tbl-pos: H
make_terms_table(terms_chp_05)
```

\clearpage

## Übungen {#sec-chp5-exercises}

Antworten auf Aufgaben mit ungeraden Nummern finden Sie in [Anhang -@sec-exercise-solutions-05].

::: {.exercises data-latex=""}
{{< include exercises/_05-ex-explore-numerical.qmd >}}
:::
