# Anwendungen: Grundlagen der Inferenz {#sec-foundations-applications}

```{r}
#| include: false
source("_common.R")
```

## Rückblick: Grundlagen der Inferenz {#sec-foundations-sec-summary}

In den Kapiteln zu den Grundlagen der Inferenz haben wir drei verschiedene Methoden für die statistische Inferenz vorgestellt.
Wir werden im gesamten Text auf alle drei Methoden aufbauen, und am Ende sollten Sie ein Verständnis für ihre Gemeinsamkeiten und Unterschiede entwickelt haben.
Dabei ist es wichtig zu beachten, dass die Methoden darauf ausgelegt sind, die Variabilität von Daten nachzuahmen, und wir wissen, dass Variabilität aus verschiedenen Quellen stammen kann (z. B. Zufallsstichprobe vs. zufällige Zuweisung, siehe @fig-randsampValloc).
In @tbl-foundations-summary haben wir einige der Möglichkeiten zusammengefasst, wie die Inferenzverfahren spezifische Variabilitätsquellen berücksichtigen.
Wir hoffen, dass Sie immer wieder auf diese Tabelle zurückgreifen, wenn Sie in zukünftigen Kapiteln tiefer in Inferenzkonzepte eintauchen.

```{r}
#| label: tbl-foundations-summary
#| tbl-cap: |
#|   Summary and comparison of randomization, bootstrapping, and mathematical
#|   models as inferential statistical methods.
inference_method_summary_table |>
  filter(question != "What are the technical conditions?") |>
  kbl(
    linesep = "\\addlinespace\\addlinespace", booktabs = TRUE,
    col.names = c("Question", "Randomization", "Bootstrapping", "Mathematical models")
  ) |>
  kable_styling(
    bootstrap_options = c("striped", "condensed"),
    latex_options = c("striped"),
    full_width = TRUE
  ) |>
  column_spec(1, width = "8em") |>
  add_header_above(c("", "Answer" = 3))
```

Vielleicht ist Ihnen aufgefallen, dass das Wort *Verteilung* in diesem Teil durchgehend verwendet wird (und in zukünftigen Kapiteln weiterhin verwendet werden wird).
Eine Verteilung beschreibt immer Variabilität, aber manchmal lohnt es sich zu überlegen, *was* variiert.
Typischerweise beschreibt die Verteilung entweder, wie die Beobachtungen variieren, oder wie eine Statistik variiert.
Aber selbst bei der Beschreibung, wie eine Statistik variiert, gibt es eine weitere Überlegung bezüglich des Studiendesigns, z. B.: variiert die Statistik von Zufallsstichprobe zu Zufallsstichprobe oder von zufälliger Zuweisung zu zufälliger Zuweisung?
Die in diesem Text (und generell in der Wissenschaft) verwendeten Methoden werden typischerweise austauschbar über Ideen von Zufallsstichproben oder zufälligen Behandlungszuweisungen hinweg eingesetzt.
Oft werden die beiden verschiedenen Analysemethoden äquivalente Schlussfolgerungen liefern.
Das Wichtigste ist, die Schlussfolgerung im Kontext des Problems zu kontextualisieren.
Sehen Sie sich @fig-randsampValloc an, um sicherzustellen, dass Ihre Schlussfolgerungen angemessen sind.

Im Folgenden fassen wir die verschiedenen Typen von Verteilungen zusammen, die im Text diskutiert werden.
Das Durchlesen der verschiedenen Definitionen und das Festigen Ihres Verständnisses wird helfen, wenn Sie diesen Verteilungen in zukünftigen Kapiteln begegnen, und Sie können jederzeit hierher zurückkehren, um Ihr Verständnis der Unterschiede zwischen den verschiedenen Verteilungen aufzufrischen.

::: {.important data-latex=""}
**Verteilungen.**

-   Eine **Datenverteilung** beschreibt Form, Zentrum und Variabilität der **beobachteten Daten**.

    Dies kann auch als **Stichprobenverteilung** bezeichnet werden, aber wir vermeiden diesen Begriff, da er zu sehr nach Stichprobenverteilung klingt, was etwas anderes ist.

-   Eine **Grundgesamtheitsverteilung** beschreibt Form, Zentrum und Variabilität der gesamten **Grundgesamtheit der Daten**.

    Außer in sehr seltenen Umständen sehr kleiner, sehr gut definierter Grundgesamtheiten wird diese niemals beobachtet.

-   Eine **Stichprobenverteilung** beschreibt Form, Zentrum und Variabilität aller möglichen Werte einer **Stichprobenstatistik** aus Stichproben einer bestimmten Stichprobengröße aus einer gegebenen Grundgesamtheit.

    Da die Grundgesamtheit nie beobachtet wird, ist es auch nie möglich, die wahre Stichprobenverteilung zu beobachten.
    Wenn jedoch bestimmte Bedingungen erfüllt sind, sagt uns der Zentrale Grenzwertsatz, wie die Stichprobenverteilung aussieht.

-   Eine **Randomisierungsverteilung** beschreibt Form, Zentrum und Variabilität aller möglichen Werte einer **Stichprobenstatistik** aus zufälligen Zuweisungen der Behandlungsvariable.

    Wir erzeugen die Randomisierungsverteilung rechnerisch, obwohl es in der Regel nicht durchführbar ist, die vollständige Verteilung aller möglichen Werte der Stichprobenstatistik zu erzeugen, weshalb wir stattdessen eine große Anzahl davon erzeugen.
    Fast immer beschreibt die Randomisierungsverteilung durch zufällige Zuweisung der Behandlungsvariable die Nullhypothese, d. h., sie ist beim nullhypothesierten Wert des Parameters zentriert.

-   Eine **Bootstrap-Verteilung** beschreibt Form, Zentrum und Variabilität aller möglichen Werte einer **Stichprobenstatistik** aus Resamples der beobachteten Daten.

    Wir erzeugen die Bootstrap-Verteilung rechnerisch, obwohl es in der Regel nicht durchführbar ist, alle möglichen Resamples der beobachteten Daten zu erzeugen, weshalb wir stattdessen eine große Anzahl davon erzeugen.
    Da Bootstrap-Verteilungen durch zufälliges Resampling aus den beobachteten Daten erzeugt werden, sind sie bei der Stichprobenstatistik zentriert.
    Bootstrap-Verteilungen werden am häufigsten für die Schätzung verwendet, d. h., wir stützen Konfidenzintervalle auf sie.
:::

## Fallstudie: Malaria-Impfstoff {#sec-case-study-malaria-vaccine}

In dieser Fallstudie betrachten wir einen neuen Malaria-Impfstoff namens PfSPZ.
In der Malaria-Studie wurden freiwillige Patienten zufällig einer von zwei Experimentalgruppen zugewiesen: 14 Patienten erhielten einen experimentellen Impfstoff und 6 Patienten erhielten einen Placebo-Impfstoff.
Neunzehn Wochen später wurden alle 20 Patienten einem medikamentensensiblen Malaria-Parasitenstamm ausgesetzt; die Motivation für die Verwendung eines medikamentensensiblen Stammes hier sind ethische Überlegungen, die es ermöglichen, etwaige Infektionen wirksam zu behandeln.

::: {.data data-latex=""}
Die Daten [`malaria`](http://openintrostat.github.io/openintro/reference/malaria.html) sind im R-Paket [**openintro**](http://openintrostat.github.io/openintro) zu finden.
:::

Die Ergebnisse sind in @tbl-malaria-vaccine-20-ex-summary zusammengefasst, wobei 9 der 14 Behandlungspatienten keine Infektionszeichen aufwiesen, während alle 6 Patienten in der Kontrollgruppe einige grundlegende Infektionszeichen zeigten.

```{r}
#| label: tbl-malaria-vaccine-20-ex-summary
#| tbl-cap: Summary results for the malaria vaccine experiment.
#| tbl-pos: H
malaria |>
  count(treatment, outcome, .drop = FALSE) |>
  pivot_wider(names_from = outcome, values_from = n) |>
  rename(
    Treatment = treatment,
    Infection = infection,
    `No infection` = `no infection`
  ) |>
  adorn_totals(where = c("row", "col")) |>
  kbl(linesep = "", booktabs = TRUE) |>
  kable_styling(
    bootstrap_options = c("striped", "condensed"),
    latex_options = c("striped"),
    full_width = FALSE
  )
```

::: {.guidedpractice data-latex=""}
Handelt es sich um eine Beobachtungsstudie oder ein Experiment?
Welche Implikationen hat der Studientyp auf das, was aus den Ergebnissen geschlossen werden kann?[^15-foundations-applications-1]
:::

[^15-foundations-applications-1]: Die Studie ist ein Experiment, da die Patienten zufällig einer Experimentalgruppe zugeteilt wurden.
    Da es sich um ein Experiment handelt, können die Ergebnisse verwendet werden, um eine kausale Beziehung zwischen dem Malaria-Impfstoff und dem Auftreten von Infektionszeichen bei den Patienten zu beurteilen.

### Variabilität innerhalb der Daten

In dieser Studie zeigte ein kleinerer Anteil der Patienten, die den Impfstoff erhielten, Infektionszeichen (35,7 % gegenüber 100 %).
Die Stichprobe ist jedoch sehr klein, und es ist unklar, ob der Unterschied *überzeugende Belege* dafür liefert, dass der Impfstoff wirksam ist.

::: {.workedexample data-latex=""}
Statistiker und Datenwissenschaftler werden manchmal aufgefordert, die Stärke von Belegen zu bewerten.
Wenn wir die Infektionsraten für Patienten in den beiden Gruppen in dieser Studie betrachten, was kommt uns in den Sinn, wenn wir versuchen zu bestimmen, ob die Daten überzeugende Belege für einen echten Unterschied zeigen?

------------------------------------------------------------------------

Die beobachteten Infektionsraten (35,7 % für die Behandlungsgruppe gegenüber 100 % für die Kontrollgruppe) legen nahe, dass der Impfstoff wirksam sein könnte.
Wir können jedoch nicht sicher sein, ob der beobachtete Unterschied die Wirksamkeit des Impfstoffs darstellt oder ob es keinen Behandlungseffekt gibt und der beobachtete Unterschied nur durch Zufall entstand.
Im Allgemeinen gibt es eine kleine Fluktuation in Stichprobendaten, und wir würden nicht erwarten, dass die Stichprobenanteile *genau* gleich sind, selbst wenn die Infektionsraten unabhängig von der Impfung wären.
Außerdem ist es bei so kleinen Stichproben vielleicht üblich, solch große Unterschiede zu beobachten, wenn wir eine Gruppe allein durch Zufall aufteilen!
:::

Dieses Beispiel ist eine Erinnerung daran, dass die beobachteten Ergebnisse in der Datenstichprobe die wahren Beziehungen zwischen Variablen möglicherweise nicht perfekt widerspiegeln, da **Zufallsrauschen** vorhanden ist.
Obwohl der beobachtete Unterschied in den Infektionsraten groß ist, ist die Stichprobengröße der Studie klein, was es unklar macht, ob dieser beobachtete Unterschied die Wirksamkeit des Impfstoffs darstellt oder einfach auf Zufall zurückzuführen ist.
Wir bezeichnen diese zwei konkurrierenden Behauptungen als $H_0$ und $H_A$:

-   $H_0$: **Unabhängigkeitsmodell.** Die Variablen sind unabhängig.
    Sie haben keine Beziehung, und der beobachtete Unterschied zwischen dem Anteil der Patienten, die in den zwei Gruppen eine Infektion entwickelten, 64,3 %, war auf Zufall zurückzuführen.

-   $H_A$: **Alternativmodell.** Die Variablen sind *nicht* unabhängig.
    Der Unterschied in den Infektionsraten von 64,3 % war nicht auf Zufall zurückzuführen.
    Hier (weil ein Experiment durchgeführt wurde), wenn der Unterschied in der Infektionsrate nicht auf Zufall zurückzuführen ist, war es der Impfstoff, der die Infektionsrate beeinflusste.

Was würde es bedeuten, wenn das Unabhängigkeitsmodell, das besagt, dass der Impfstoff keinen Einfluss auf die Infektionsrate hatte, wahr ist?
Es würde bedeuten, dass 11 Patienten eine Infektion entwickeln würden, *unabhängig davon, welcher Gruppe sie zugewiesen wurden*, und 9 Patienten würden *unabhängig davon, welcher Gruppe sie zugewiesen wurden*, keine Infektion entwickeln.
Das heißt, wenn der Impfstoff die Infektionsrate nicht beeinflusste, war der Unterschied in den Infektionsraten allein darauf zurückzuführen, wie die Patienten zufällig zugeteilt wurden.

Betrachten Sie nun das Alternativmodell: Die Infektionsraten wurden davon beeinflusst, ob ein Patient den Impfstoff erhielt oder nicht.
Wenn dies wahr wäre, und insbesondere wenn dieser Einfluss erheblich wäre, würden wir erwarten, einige Unterschiede in den Infektionsraten der Patienten in den Gruppen zu sehen.

Wir wählen zwischen diesen zwei konkurrierenden Behauptungen, indem wir beurteilen, ob die Daten so sehr mit $H_0$ im Widerspruch stehen, dass das Unabhängigkeitsmodell nicht als vernünftig angesehen werden kann.
Wenn dies der Fall ist und die Daten $H_A$ unterstützen, werden wir die Idee der Unabhängigkeit ablehnen und schlussfolgern, dass der Impfstoff wirksam war.

### Simulation der Studie

Wir werden eine **Simulation** unter der Annahme durchführen, dass wir so tun, als ob wir wüssten, dass der getestete Malaria-Impfstoff *nicht* funktioniert.
Letztendlich wollen wir verstehen, ob der große Unterschied, den wir in den Daten beobachtet haben, in diesen Simulationen, die Unabhängigkeit darstellen, üblich ist.
Wenn er üblich ist, dann war der von uns beobachtete Unterschied vielleicht rein zufällig.
Wenn er sehr ungewöhnlich ist, erscheint die Möglichkeit, dass der Impfstoff hilfreich war, plausibler.

@tbl-malaria-vaccine-20-ex-summary zeigt, dass 11 Patienten Infektionen entwickelten und 9 nicht.
Für unsere Simulation nehmen wir an, dass die Infektionen unabhängig vom Impfstoff waren und wir auf den Zeitpunkt *zurückspulen* könnten, an dem die Forscher die Patienten in der Studie randomisierten.
Wenn wir die Patienten zufällig anders eingeteilt hätten, könnten wir in dieser hypothetischen Welt, in der der Impfstoff keinen Einfluss auf die Infektion hat, ein anderes Ergebnis erhalten.
Führen wir eine weitere **Randomisierung** mithilfe einer Simulation durch.

In dieser **Simulation** nehmen wir 20 Karteikarten, um die 20 Patienten darzustellen, wobei wir auf 11 Karten „Infektion" und auf 9 Karten „keine Infektion" schreiben.
In dieser hypothetischen Welt glauben wir, dass jeder Patient, der eine Infektion bekam, diese unabhängig von der Gruppe bekommen hätte, also sehen wir, was passiert, wenn wir die Patienten erneut zufällig der Behandlungs- und Kontrollgruppe zuweisen.
Wir mischen die Karteikarten gründlich und teilen 14 in einen Stapel und 6 in einen anderen Stapel.
Schließlich tabellieren wir die Ergebnisse, die in @tbl-malaria-vaccine-20-ex-summary-rand-1 dargestellt sind.

```{r}
#| label: tbl-malaria-vaccine-20-ex-summary-rand-1
#| tbl-cap: |
#|   Simulation results, where any difference in infection ratio is purely
#|   due to chance.
#| tbl-pos: H
# matching OS4
malaria_rand <- tibble(
  treatment = c(
    rep("infection", 11),
    rep("no infection", 9)
  ),
  outcome = c(
    rep("vaccine", 7), rep("placebo", 4),
    rep("vaccine", 7), rep("placebo", 2)
  )
)

malaria_rand |>
  count(treatment, outcome, .drop = FALSE) |>
  pivot_wider(names_from = outcome, values_from = n) |>
  adorn_totals(where = c("row", "col")) |>
  kbl(linesep = "", booktabs = TRUE) |>
  kable_styling(
    bootstrap_options = c("striped", "condensed"),
    latex_options = c("striped"),
    full_width = FALSE
  )
```

::: {.guidedpractice data-latex=""}
Wie verhält sich dieser Wert im Vergleich zum beobachteten Unterschied von 64,3 % in den tatsächlichen Daten?[^15-foundations-applications-2]
:::

[^15-foundations-applications-2]: $4 / 6 - 7 / 14 = 0{,}167$ oder etwa 16,7 % zugunsten des Impfstoffs.
    Dieser durch Zufall entstandene Unterschied ist viel kleiner als der in den tatsächlichen Gruppen beobachtete Unterschied.

### Unabhängigkeit zwischen Behandlung und Ergebnis

Wir haben in der vorherigen Geführten Übung einen möglichen Unterschied unter dem Unabhängigkeitsmodell berechnet, der einen durch Zufall entstandenen Unterschied darstellt, unter der Annahme, dass es keinen Impfstoffeffekt gibt.
Während wir in dieser ersten Simulation physisch Karteikarten ausgeteilt haben, um die Patienten darzustellen, ist es effizienter, die Simulation mit einem Computer durchzuführen.

Wenn wir die Simulation auf einem Computer wiederholen, erhalten wir einen weiteren durch Zufall entstandenen Unterschied: $$ \frac{2}{6{}} - \frac{9}{14} = -0{,}310 $$

Und noch einen: $$ \frac{3}{6{}} - \frac{8}{14} = -0{,}071$$

Und so weiter, bis wir die Simulation oft genug wiederholt haben, um eine *Verteilung von Unterschieden zu erstellen, die aufgetreten sein könnten, wenn die Nullhypothese wahr wäre*.

@fig-malaria-rand-dot-plot zeigt ein gestapeltes Punktdiagramm der Unterschiede aus 100 Simulationen, wobei jeder Punkt einen simulierten Unterschied zwischen den Infektionsraten (Kontrollrate minus Behandlungsrate) darstellt.

```{r}
#| label: fig-malaria-rand-dot-plot
#| fig-cap: |
#|   A stacked dot plot of differences from 100 simulations produced under
#|   the independence mode, $H_0,$ where in these simulations infections are
#|   unaffected by the vaccine. Two of the 100 simulations had a difference
#|   of at least 64.3%, the difference observed in the study.
#| fig-alt: |
#|   A stacked dot plot of differences from 100 simulations produced under
#|   the independence mode, $H_0,$ where in these simulations infections are
#|   unaffected by the vaccine. Two of the 100 simulations had a difference
#|   of at least 64.3%, the difference observed in the study.
#| fig-width: 7
#| fig-asp: 0.5
set.seed(19)
malaria |>
  specify(response = outcome, explanatory = treatment, success = "infection") |>
  hypothesize(null = "independence") |>
  generate(reps = 100, type = "permute") |>
  calculate(stat = "diff in props", order = c("placebo", "vaccine")) |>
  # simplify by rounding
  mutate(stat = round(stat, 3)) |>
  ggplot(aes(x = stat)) +
  geom_dotplot(binwidth = 0.1, dotsize = 0.2) +
  labs(y = NULL, x = "Difference in infection rates") +
  theme(
    axis.title.y = element_blank(),
    axis.text.y = element_blank(),
    axis.ticks.y = element_blank()
  ) +
  gghighlight(stat >= 0.643)
```

Beachten Sie, dass die Verteilung dieser simulierten Unterschiede um 0 zentriert ist.
Wir haben diese Unterschiede unter der Annahme simuliert, dass das Unabhängigkeitsmodell wahr ist, und unter dieser Bedingung erwarten wir, dass der Unterschied mit etwas zufälliger Fluktuation nahe null liegt, wobei *nahe* in diesem Fall recht großzügig ist, da die Stichprobengrößen in dieser Studie so klein sind.

::: {.workedexample data-latex=""}
Wie oft würden Sie gemäß @fig-malaria-rand-dot-plot einen Unterschied von mindestens 64,3 % (0,643) beobachten?
Oft, manchmal, selten oder nie?

------------------------------------------------------------------------

Es scheint, dass ein Unterschied von mindestens 64,3 % allein durch Zufall nur etwa 2 % der Zeit auftreten würde, gemäß @fig-malaria-rand-dot-plot.
Eine so geringe Wahrscheinlichkeit deutet auf ein seltenes Ereignis hin.
:::

Der Unterschied von 64,3 % als seltenes Ereignis legt zwei mögliche Interpretationen der Studienergebnisse nahe:

-   $H_0$: **Unabhängigkeitsmodell.** Der Impfstoff hat keinen Einfluss auf die Infektionsrate, und wir haben zufällig einen Unterschied beobachtet, der nur selten auftreten würde.

-   $H_A$: **Alternativmodell.** Der Impfstoff hat einen Einfluss auf die Infektionsrate, und der von uns beobachtete Unterschied war tatsächlich auf die Wirksamkeit des Impfstoffs gegen Malaria zurückzuführen, was den großen Unterschied von 64,3 % erklärt.

Basierend auf den Simulationen haben wir zwei Möglichkeiten.
(1) Wir kommen zu dem Schluss, dass die Studienergebnisse keine starken Belege gegen das Unabhängigkeitsmodell liefern.
Das heißt, wir haben keine ausreichend starken Belege, um zu schlussfolgern, dass der Impfstoff in diesem klinischen Umfeld eine Wirkung hatte.
(2) Wir kommen zu dem Schluss, dass die Belege stark genug sind, um $H_0$ abzulehnen und zu behaupten, dass der Impfstoff nützlich war.
Wenn wir formale Studien durchführen, lehnen wir in der Regel die Vorstellung ab, dass wir zufällig ein seltenes Ereignis beobachtet haben.
Im Fall des Impfstoffs lehnen wir daher das Unabhängigkeitsmodell zugunsten der Alternative ab.
Das heißt, wir kommen zu dem Schluss, dass die Daten starke Belege dafür liefern, dass der Impfstoff in diesem klinischen Umfeld einen gewissen Schutz gegen Malaria bietet.

Ein Bereich der Statistik, die statistische Inferenz, beruht auf der Bewertung, ob solche Unterschiede auf Zufall zurückzuführen sind.
In der statistischen Inferenz bewerten Datenwissenschaftler, welches Modell angesichts der Daten am vernünftigsten ist.
Fehler treten auf, genau wie seltene Ereignisse, und wir könnten das falsche Modell wählen.
Während wir nicht immer richtig wählen, gibt uns die statistische Inferenz Werkzeuge, um zu kontrollieren und zu bewerten, wie oft Entscheidungsfehler auftreten.

\clearpage

## Interaktive R-Tutorials {#sec-foundations-tutorials}

Navigieren Sie die in diesem Teil erlernten Konzepte in R mithilfe der folgenden selbstgesteuerten Tutorials.
Alles, was Sie brauchen, ist Ihr Browser, um loszulegen!

::: {.alltutorials data-latex=""}
[Tutorial 4: Foundations of inference](https://openintrostat.github.io/ims-tutorials/04-foundations/)

::: {.content-hidden unless-format="pdf"}
<https://openintrostat.github.io/ims-tutorials/04-foundations>
:::
:::

::: {.singletutorial data-latex=""}
[Tutorial 4 - Lesson 1: Sampling variability](https://openintro.shinyapps.io/ims-04-foundations-01/)

::: {.content-hidden unless-format="pdf"}
<https://openintro.shinyapps.io/ims-04-foundations-01>
:::
:::

::: {.singletutorial data-latex=""}
[Tutorial 4 - Lesson 2: Randomization test](https://openintro.shinyapps.io/ims-04-foundations-02/)

::: {.content-hidden unless-format="pdf"}
<https://openintro.shinyapps.io/ims-04-foundations-02>
:::
:::

::: {.singletutorial data-latex=""}
[Tutorial 4 - Lesson 3: Errors in hypothesis testing](https://openintro.shinyapps.io/ims-04-foundations-03/)

::: {.content-hidden unless-format="pdf"}
<https://openintro.shinyapps.io/ims-04-foundations-03>
:::
:::

::: {.singletutorial data-latex=""}
[Tutorial 4 - Lesson 4: Parameters and confidence intervals](https://openintro.shinyapps.io/ims-04-foundations-04/)

::: {.content-hidden unless-format="pdf"}
<https://openintro.shinyapps.io/ims-04-foundations-04>
:::
:::

::: {.content-hidden unless-format="pdf"}
Die vollständige Liste der Tutorials, die dieses Buch unterstützen, finden Sie unter <https://openintrostat.github.io/ims-tutorials>.
:::

::: {.content-visible when-format="html"}
Die vollständige Liste der Tutorials, die dieses Buch unterstützen, finden Sie [hier](https://openintrostat.github.io/ims-tutorials).
:::

## R-Labore {#sec-foundations-labs}

Wenden Sie die in diesem Teil erlernten Konzepte weiter in R mit computergestützten Laboren an, die Sie durch eine Datenanalyse-Fallstudie führen.

::: {.singlelab data-latex=""}
[Sampling distributions - Does science benefit you?](https://www.openintro.org/go?id=ims-r-lab-foundations-1)\

::: {.content-hidden unless-format="pdf"}
<https://www.openintro.org/go?id=ims-r-lab-foundations-1>
:::
:::

::: {.singlelab data-latex=""}
[Confidence intervals - Climate change](https://www.openintro.org/go?id=ims-r-lab-foundations-2)

::: {.content-hidden unless-format="pdf"}
<https://www.openintro.org/go?id=ims-r-lab-foundations-2>
:::
:::

::: {.content-hidden unless-format="pdf"}
Die vollständige Liste der Labore, die dieses Buch unterstützen, finden Sie unter <https://www.openintro.org/go?id=ims-r-labs>.
:::

::: {.content-visible when-format="html"}
Die vollständige Liste der Labore, die dieses Buch unterstützen, finden Sie [hier](https://www.openintro.org/go?id=ims-r-labs).
:::
