# Inferenz mit mathematischen Modellen {#sec-foundations-mathematical}

```{r}
#| include: false
source("_common.R")
```

```{r}
#| include: false
opts_knit$set(global.par = TRUE)
par(mar = c(2, 0, 0, 0))
```

::: {.chapterintro data-latex=""}
In [Kapitel -@sec-foundations-randomization] und [Kapitel -@sec-foundations-bootstrapping] wurden Fragen zu Populationsparametern mithilfe computergestützter Techniken beantwortet.
Bei Randomisierungstests wurden die Daten unter Annahme der Nullhypothese permutiert.
Beim Bootstrapping wurden die Daten neu gesampelt, um die Variabilität zu messen.
In vielen Fällen (tatsächlich bei Stichprobenanteilen) kann die Variabilität der Statistik durch die computergestützte Methode (wie in vorherigen Kapiteln) oder durch eine mathematische Formel (wie in diesem Kapitel) beschrieben werden.

Die Normalverteilung wird hier vorgestellt, um die Variabilität zu beschreiben, die mit Stichprobenanteilen verbunden ist, die aus wiederholten Stichproben oder wiederholten Experimenten entnommen werden.
Die Normalverteilung ist insofern sehr leistungsfähig, als sie die Variabilität vieler verschiedener Statistiken beschreibt, und wir werden der Normalverteilung im weiteren Verlauf des Buches immer wieder begegnen.

Konzentrieren Sie sich jedoch zunächst auf die Parallelen dazu, wie Daten entweder durch computergestützte Methoden oder durch mathematische Modelle Einblick in eine Forschungsfrage geben können.
:::

## Zentraler Grenzwertsatz {#sec-CLTsection}

In den letzten Kapiteln haben wir vier Fallstudien kennengelernt.
Obwohl sie sich in den Rahmenbedingungen, ihren Ergebnissen und der Technik, die wir zur Datenanalyse verwendet haben, unterscheiden, haben sie alle etwas gemeinsam: die allgemeine Form der Verteilung der Statistiken (die sogenannte **Stichprobenverteilung**).\index{sampling distribution} Vielleicht ist Ihnen aufgefallen, dass die Verteilungen symmetrisch und glockenförmig waren.

```{r}
#| include: false
terms_chp_13 <- c("sampling distribution", "null distribution")
```

::: {.important data-latex=""}
**Stichprobenverteilung.**

Eine Stichprobenverteilung ist die Verteilung aller möglichen Werte einer *Stichprobenstatistik* aus Stichproben eines gegebenen Stichprobenumfangs aus einer gegebenen Population.
Wir können uns die Stichprobenverteilung als Beschreibung vorstellen, wie Stichprobenstatistiken (z.B. der Stichprobenanteil $\hat{p}$ oder der Stichprobenmittelwert $\bar{x}$) von einer Studie zur nächsten variieren.
Eine Stichprobenverteilung steht im Gegensatz zu einer Datenverteilung, die die Variabilität der *beobachteten* Datenwerte zeigt.
Die Datenverteilung kann anhand der Beobachtungen selbst visualisiert werden.
Da eine Stichprobenverteilung jedoch Stichprobenstatistiken beschreibt, die aus vielen Studien berechnet wurden, kann sie nicht direkt aus einem einzelnen Datensatz visualisiert werden.
Stattdessen verwenden wir entweder computergestützte oder mathematische Strukturen, um die Stichprobenverteilung zu schätzen und damit die erwartete Variabilität der Stichprobenstatistik in wiederholten Studien zu beschreiben.
:::

@fig-FourCaseStudies zeigt die Nullverteilungen in jeder der vier Fallstudien, bei denen wir 10.000 Simulationen durchgeführt haben.
Beachten Sie, dass die **Nullverteilung**\index{null distribution} die Stichprobenverteilung der Statistik ist, die unter der Annahme erstellt wird, dass die Nullhypothese wahr ist.
Daher wird die Nullverteilung immer beim Wert des Parameters zentriert sein, der durch die Nullhypothese angegeben wird.
Im Fall der Opportunitätskostenstudie, die ursprünglich nur 1.000 Simulationen hatte, haben wir weitere 9.000 Simulationen hinzugefügt.

```{r}
#| include: false
opportunity_cost_sim_dist <- opportunity_cost |>
  specify(response = decision, explanatory = group, success = "buy video") |>
  hypothesize(null = "independence") |>
  generate(reps = 10000, type = "permute") |>
  calculate(stat = "diff in props", order = c("treatment", "control"))

sex_discrimination_sim_dist <- sex_discrimination |>
  specify(response = decision, explanatory = sex, success = "promoted") |>
  hypothesize(null = "independence") |>
  generate(reps = 10000, type = "permute") |>
  calculate(stat = "diff in props", order = c("male", "female"))

medical_consultant_sim_dist <- tibble(stat = rbinom(10000, 62, 0.1) / 62)

tappers_listeners_sim_dist <- tibble(stat = rbinom(10000, 120, 0.5) / 120)
```

```{r}
#| label: fig-FourCaseStudies
#| fig-cap: |
#|   The null distribution for each of the four case studies presented previously.
#|   Note that the center of each distribution is given by the value of the parameter
#|   set in the null hypothesis.
#| fig-alt: |
#|   Four null hypothesis histograms for examples in the book including 
#|   opportunity cost, sex discrimination, medical consultant, and tappers 
#|   and listeners. Each histogram is centered at the null value of the 
#|   proportion which is 0, 0, 0.1, and 0.5, respectively.
#| fig-asp: 0.7
# opportunity cost -------------------------------------------------------------

p_oc <- ggplot(opportunity_cost_sim_dist, aes(x = stat)) +
  geom_histogram(binwidth = 0.013, fill = IMSCOL["blue", "full"]) +
  scale_x_continuous(breaks = seq(-0.3, 0.3, 0.1), labels = label_number(accuracy = 0.1), limits = c(-0.35, 0.35)) +
  theme(
    axis.text.y = element_blank(),
    panel.grid = element_blank()
  ) +
  labs(x = expression(H[0]:~ p[T] - p[C] == 0), y = NULL) +
  annotate("rect", xmin = -0.13, xmax = 0.13, ymin = 150, ymax = 450, fill = "white", alpha = 0.5) +
  annotate("text", x = 0, y = 300, label = "Opportunity cost", size = 6)

# sex discrimination ----------------------------------------------------------

p_gd <- ggplot(sex_discrimination_sim_dist, aes(x = stat)) +
  geom_histogram(binwidth = 0.04, fill = IMSCOL["green", "full"]) +
  scale_x_continuous(breaks = seq(-0.6, 0.6, 0.2), labels = label_number(accuracy = 0.1), limits = c(-0.6, 0.6)) +
  theme(
    axis.text.y = element_blank(),
    panel.grid = element_blank()
  ) +
  labs(x = expression(H[0]:~ p[M] - p[F] == 0), y = NULL) +
  annotate("rect", xmin = -0.18, xmax = 0.18, ymin = 250, ymax = 750, fill = "white", alpha = 0.5) +
  annotate("text", x = 0, y = 500, label = "Sex discrimination", size = 6)

# medical consultant -----------------------------------------------------------

p_mc <- ggplot(medical_consultant_sim_dist, aes(x = stat)) +
  geom_histogram(binwidth = 0.016, fill = IMSCOL["red", "full"]) +
  scale_x_continuous(breaks = seq(-0.1, 0.3, 0.05), labels = label_number(accuracy = 0.01), limits = c(-0.1, 0.30)) +
  theme(
    axis.text.y = element_blank(),
    panel.grid = element_blank()
  ) +
  labs(x = expression(H[0]:~ p == 0.1), y = NULL) +
  annotate("rect", xmin = 0, xmax = 0.2, ymin = 200, ymax = 600, fill = "white", alpha = 0.5) +
  annotate("text", x = 0.10, y = 400, label = "Medical consultant", size = 6)

# tappers and listeners --------------------------------------------------------

p_tl <- ggplot(tappers_listeners_sim_dist, aes(x = stat)) +
  geom_histogram(binwidth = 0.016, fill = IMSCOL["yellow", "full"]) +
  scale_x_continuous(breaks = seq(0.30, 0.70, 0.05), labels = label_number(accuracy = 0.01), limits = c(0.3, 0.7)) +
  theme(
    axis.text.y = element_blank(),
    panel.grid = element_blank()
  ) +
  labs(x = expression(H[0]:~ p == 0.5), y = NULL) +
  annotate("rect", xmin = 0.3, xmax = 0.7, ymin = 150, ymax = 450, fill = "white", alpha = 0.5) +
  annotate("text", x = 0.5, y = 300, label = "Tappers + listeners", size = 6)

(p_oc + p_gd) /
  (p_mc + p_tl)
```

::: {.guidedpractice data-latex=""}
Beschreiben Sie die Form der Verteilungen und notieren Sie alles, was Ihnen interessant erscheint.[^13-foundations-mathematical-1]
:::

[^13-foundations-mathematical-1]: Im Allgemeinen sind die Verteilungen ziemlich symmetrisch.
    Die Fallstudie zum medizinischen Berater ist die einzige Verteilung mit einer erkennbaren Schiefe (die Verteilung ist rechtsschief).

Die Fallstudie zum medizinischen Berater ist die einzige Verteilung mit einer erkennbaren Schiefe.
Wie wir in [Kapitel -@sec-data-hello] beobachtet haben, ist es üblich, dass Verteilungen schief sind oder Ausreißer enthalten.
Die Nullverteilungen, die wir bisher betrachtet haben, sahen jedoch alle etwas ähnlich und größtenteils symmetrisch aus.
Sie ähneln alle einer glockenförmigen Kurve.
Die Ähnlichkeit mit der Glockenkurve ist kein Zufall, sondern durch mathematische Theorie garantiert.

::: {.important data-latex=""}
**Zentraler Grenzwertsatz für Anteile.**\index{Central Limit Theorem}

Wenn wir einen Anteil (oder einen Unterschied in Anteilen) betrachten und das Szenario bestimmte Bedingungen erfüllt, dann scheint der Stichprobenanteil (oder der Unterschied in Anteilen) einer glockenförmigen Kurve zu folgen, die als *Normalverteilung* bezeichnet wird.
:::

```{r}
#| include: false
terms_chp_13 <- c(terms_chp_13, "Central Limit Theorem")
```

Ein Beispiel für eine perfekte Normalverteilung ist in @fig-simpleNormal dargestellt.
Stellen Sie sich vor, eine Normalverteilungskurve über jede der vier Nullverteilungen in @fig-FourCaseStudies zu legen.
Während sich Mittelwert (Zentrum) und Standardabweichung (Breite oder Streuung) für jeden Plot ändern können, bleibt die allgemeine Form ungefähr erhalten.

```{r}
#| label: fig-simpleNormal
#| fig-cap: A normal curve.
#| fig-alt: A normal curve centered at 0 with a standard deviation of one.
#| fig-asp: 0.4
#| out-width: 60%
#| fig-width: 5
par(mar = c(0, 0, 0, 0))
normTail(axes = FALSE)
```

Die mathematische Theorie garantiert, dass bei wiederholten Stichproben ein Stichprobenanteil oder ein Unterschied in Stichprobenanteilen einer Normalverteilung ähnelt, wenn bestimmte Bedingungen erfüllt sind.
(Hinweis: Wir entnehmen typischerweise nur **eine** Stichprobe, aber das mathematische Modell lässt uns wissen, was zu erwarten wäre, wenn wir *wiederholt* Stichproben entnommen hätten.) Diese Bedingungen fallen in zwei allgemeine Kategorien, die die Unabhängigkeit zwischen Beobachtungen und die Notwendigkeit eines ausreichend großen Stichprobenumfangs beschreiben.

1.  Beobachtungen in der Stichprobe sind **unabhängig**.
    Unabhängigkeit ist gewährleistet, wenn wir eine Zufallsstichprobe aus einer Population ziehen.
    Unabhängigkeit kann auch gewährleistet sein, wenn wir Personen zufällig in Behandlungs- und Kontrollgruppen aufteilen.

2.  Die Stichprobe ist **groß genug**.
    Der Stichprobenumfang darf nicht zu klein sein.
    Was als „klein" gilt, unterscheidet sich von einem Kontext zum nächsten, und wir werden geeignete Richtlinien für Anteile in [Kapitel -@sec-inference-one-prop] bereitstellen.

Bisher hatten wir keinen Bedarf an der Normalverteilung.
Wir konnten unsere Fragen einigermaßen einfach mithilfe von Simulationstechniken beantworten.
Das wird sich jedoch bald ändern.
Das Simulieren von Daten kann nicht trivial sein.
Einige der in [Kapitel -@sec-model-mlr] eingeführten Szenarien, in denen wir Regressionsmodelle mit mehreren Prädiktoren vorgestellt haben, würden beispielsweise komplexe Simulationen erfordern, um Inferenzschlussfolgerungen zu ziehen.
Stattdessen bieten die Normalverteilung und ähnliche Verteilungen einen allgemeinen Rahmen für statistische Inferenz, der auf eine sehr große Anzahl von Einstellungen angewendet werden kann.

::: {.important data-latex=""}
**Technische Bedingungen.**

Damit die Normalverteilung die Stichprobenverteilung des Stichprobenanteils beschreiben kann, wenn sie von Stichprobe zu Stichprobe variiert, müssen zwei Bedingungen erfüllt sein.
Wenn diese Bedingungen nicht erfüllt sind, ist es unklug, die Normalverteilung (und verwandte Konzepte wie Z-Werte, Wahrscheinlichkeiten aus der Normalverteilungskurve usw.) für Inferenzanalysen zu verwenden.

1.  **Unabhängige Beobachtungen**
2.  **Ausreichend großer Stichprobenumfang:** Bei Anteilen mindestens 10 erwartete Erfolge und 10 erwartete Misserfolge in der Stichprobe.
:::

## Normalverteilung {#sec-normalDist}

Unter allen Verteilungen, die wir in der Statistik sehen, ist eine mit Abstand am häufigsten.
Die symmetrische, eingipflige Glockenkurve ist in der Statistik allgegenwärtig.
Sie ist so verbreitet, dass sie unter verschiedenen Namen bekannt ist, darunter **Normalkurve**\index{normal curve}, **Normalmodell**\index{normal model} oder **Normalverteilung**\index{normal distribution}.[^13-foundations-mathematical-2]
Unter bestimmten Bedingungen können Stichprobenanteile, Stichprobenmittelwerte und Stichprobenunterschiede mithilfe der Normalverteilung modelliert werden.
Darüber hinaus folgen einige Variablen wie SAT-Ergebnisse und Körpergrößen von erwachsenen US-Männern annähernd der Normalverteilung.

[^13-foundations-mathematical-2]: Sie wird auch als Gaußsche Verteilung nach Frederic Gauß bezeichnet, dem Ersten, der ihren mathematischen Ausdruck formalisierte.

```{r}
#| include: false
terms_chp_13 <- c(terms_chp_13, "normal curve", "normal model", "normal distribution")
```

::: {.important data-latex=""}
**Fakten zur Normalverteilung.**

Verteilungen vieler Variablen sind annähernd normal, aber keine ist exakt normal.
Daher ist die Normalverteilung zwar für kein einzelnes Problem perfekt, aber für eine Vielzahl von Problemen sehr nützlich.
:::

\vspace{-2mm}

In diesem Abschnitt werden wir die Normalverteilung im Kontext von Daten besprechen, um uns mit den Techniken der Normalverteilung vertraut zu machen.
In den folgenden Abschnitten und darüber hinaus werden wir unsere Diskussion darauf konzentrieren, die Normalverteilung und andere verwandte Verteilungen auf die Modellierung von Punktschätzungen für Hypothesentests und zur Konstruktion von Konfidenzintervallen anzuwenden.

### Normalverteilungsmodell

Die Normalverteilung beschreibt immer eine symmetrische, eingipflige, glockenförmige Kurve.
Normalverteilungskurven können jedoch je nach den Details des Modells unterschiedlich aussehen.
Insbesondere kann das Normalmodell mithilfe zweier Parameter angepasst werden: Mittelwert und Standardabweichung.
Wie Sie sich wahrscheinlich vorstellen können, verschiebt eine Änderung des Mittelwerts die Glockenkurve nach links oder rechts, während eine Änderung der Standardabweichung die Kurve streckt oder verengt.
@fig-twoSampleNormals-1 zeigt die Normalverteilung mit Mittelwert $0$ und Standardabweichung $1$ (die gemeinhin als **Standardnormalverteilung**\index{standard normal distribution} bezeichnet wird).
Rechts ist eine Normalverteilung mit Mittelwert $19$ und Standardabweichung $4$ dargestellt.
@fig-twoSampleNormalsStacked zeigt dieselben zwei Normalverteilungen auf derselben Achse.

\vspace{-3mm}

```{r}
#| label: fig-twoSampleNormals
#| fig-cap: |
#|   Two normal distributions with different centers and spreads.
#| fig-subcap:
#|   - Mean = 0, SD = 1
#|   - Mean = 19, SD = 4
#| fig-alt: |
#|   Two normal curves. The first one has a mean at zero with a standard
#|   deviation of one and is called the standard normal distribution. The 
#|   second one has a mean at 19 with a standard deviation of four.
#| fig-asp: 0.5
#| out-width: 100%
#| layout-ncol: 2
#| fig-width: 5
normals <- tibble(
  x = c(rnorm(100000, mean = 0, sd = 1), rnorm(100000, mean = 19, sd = 4)),
  group = c(rep(1, 100000), rep(2, 100000))
)

ggplot(normals |> filter(group == 1), aes(x = x)) +
  geom_histogram(aes(y = ..density..), alpha = 0.5) +
  geom_function(fun = dnorm, args = list(mean = 0, sd = 1), color = IMSCOL["blue", "full"], size = 1) +
  labs(y = NULL, x = NULL) +
  scale_x_continuous(breaks = -3:3) +
  theme(
    axis.text.y = element_blank(),
    panel.grid = element_blank()
  )

ggplot(normals |> filter(group == 2), aes(x = x)) +
  geom_histogram(aes(y = ..density..), alpha = 0.5, fill = IMSCOL["green", "full"]) +
  geom_function(
    fun = dnorm, args = list(mean = 19, sd = 4), color = IMSCOL["green", "full"], size = 1,
    linetype = "dashed"
  ) +
  labs(y = NULL, x = NULL) +
  scale_x_continuous(breaks = 19 + 4 * (-3:3)) +
  theme(
    axis.text.y = element_blank(),
    panel.grid = element_blank()
  )
```

```{r}
#| include: false
terms_chp_13 <- c(terms_chp_13, "standard normal distribution")
```

```{r}
#| label: fig-twoSampleNormalsStacked
#| fig-cap: |
#|   The two normal models shown in @fig-twoSampleNormals but plotted together
#|   on the same scale.
#| fig-alt: |
#|   Two normal curves plotted on the same axis. One is a
#|   standard normal curve with a mean at zero and a standard
#|   deviation of one. The other has a mean of 19 with a standard
#|   deviation of four.
#| fig-asp: 0.25
#| out-width: 100%

ggplot(normals, aes(x = x)) +
  geom_function(fun = dnorm, args = list(mean = 0, sd = 1), color = IMSCOL["blue", "full"], size = 1) +
  geom_function(fun = dnorm, args = list(mean = 19, sd = 4), color = IMSCOL["green", "full"], size = 1, linetype = "dashed") +
  labs(y = NULL, x = NULL) +
  theme(
    axis.text.y = element_blank(),
    panel.grid = element_blank()
  )
```

\clearpage

Wenn eine Normalverteilung den Mittelwert $\mu$ und die Standardabweichung $\sigma$ hat, können wir die Verteilung als $N(\mu, \sigma)$ schreiben. Die beiden Verteilungen in @fig-twoSampleNormalsStacked können geschrieben werden als

$$ N(\mu = 0, \sigma = 1)\quad\text{and}\quad N(\mu = 19, \sigma = 4) $$

Da Mittelwert und Standardabweichung eine Normalverteilung genau beschreiben, werden sie als **Parameter**\index{parameter} der Verteilung bezeichnet.

```{r}
#| include: false
terms_chp_13 <- c(terms_chp_13, "parameter")
```

::: {.workedexample data-latex=""}
Schreiben Sie die Kurzform für eine Normalverteilung mit folgenden Parametern.

a.  Mittelwert 5 und Standardabweichung 3
b.  Mittelwert -100 und Standardabweichung 10
c.  Mittelwert 2 und Standardabweichung 9

------------------------------------------------------------------------

a.  $N(\mu = 5,\sigma = 3)$
b.  $N(\mu = -100, \sigma = 10)$
c.  $N(\mu = 2, \sigma = 9)$
:::

### Standardisierung mit Z-Werten

::: {.guidedpractice data-latex=""}
SAT-Ergebnisse folgen einer annähernd normalen Verteilung mit einem Mittelwert von 1500 Punkten und einer Standardabweichung von 300 Punkten.
ACT-Ergebnisse folgen ebenfalls einer annähernd normalen Verteilung mit einem Mittelwert von 21 Punkten und einer Standardabweichung von 5 Punkten.
Angenommen, Nel erzielte 1800 Punkte im SAT und Sian erzielte 24 Punkte im ACT.
Wer hat besser abgeschnitten?[^13-foundations-mathematical-3]
:::

[^13-foundations-mathematical-3]: Wir verwenden die Standardabweichung als Orientierung.
    Nel liegt 1 Standardabweichung über dem Durchschnitt im SAT: $1500 + 300 = 1800.$ Sian liegt 0,6 Standardabweichungen über dem Mittelwert im ACT: $21+0{,}6 \times 5 = 24.$ In @fig-satActNormals können wir sehen, dass Nel im Vergleich zu anderen Prüfungsteilnehmern besser abgeschnitten hat als Sian, sodass ihr Ergebnis besser war.

```{r}
#| label: fig-satActNormals
#| fig-cap: |
#|   Nel's and Sian's scores shown with the distributions of SAT and ACT scores.
#| fig-alt: |
#|   Nel's SAT score is plotted on a normal curve with a
#|   mean of 1500 and a standard deviation of 300. Sian's ACT
#|   score is plotted on a normal curve with a mean of 21 and a
#|   standard deviation of 5. Nel's score is relatively higher
#|   than Sian's score.
#| fig-asp: 0.5
sat_mean <- 1500
sat_sd <- 300
act_mean <- 21
act_sd <- 5

tests <- tibble(
  score = c(rnorm(100000, mean = sat_mean, sd = sat_sd), rnorm(100000, mean = act_mean, sd = act_sd)),
  test  = c(rep("SAT", 100000), rep("ACT", 100000))
)

p_sat <- ggplot(tests |> filter(test == "SAT"), aes(x = score)) +
  geom_function(fun = dnorm, args = list(mean = sat_mean, sd = sat_sd), color = IMSCOL["black", "full"]) +
  labs(y = NULL, x = NULL) +
  theme(
    axis.text.y = element_blank(),
    panel.grid.major.y = element_blank(),
    panel.grid.minor.y = element_blank(),
    panel.grid.minor.x = element_blank()
  ) +
  scale_x_continuous(breaks = sat_mean + sat_sd * (-3:3)) +
  annotate("segment",
    x = 1800, xend = 1800, y = 0, yend = 0.001,
    color = IMSCOL["blue", "full"], linetype = "dashed", size = 1
  ) +
  annotate("segment", x = sat_mean - 4 * sat_sd, xend = sat_mean + 4 * sat_sd, y = 0, yend = 0, color = IMSCOL["black", "full"]) +
  annotate("text", x = 1800, y = 0.0011, label = "Nel", color = IMSCOL["blue", "full"]) +
  coord_cartesian(xlim = sat_mean + c(-1, 1) * 4 * sat_sd)

p_act <- ggplot(tests |> filter(test == "ACT"), aes(x = score)) +
  geom_function(
    fun = dnorm, args = list(mean = act_mean, sd = act_sd),
    color = IMSCOL["black", "full"]
  ) +
  labs(y = NULL, x = NULL) +
  theme(
    axis.text.y = element_blank(),
    panel.grid.major.y = element_blank(),
    panel.grid.minor.y = element_blank(),
    panel.grid.minor.x = element_blank()
  ) +
  scale_x_continuous(breaks = act_mean + act_sd * (-3:3)) +
  annotate("segment",
    x = 24, xend = 24, y = 0, yend = 0.075,
    color = IMSCOL["green", "full"], linetype = "dashed", size = 1
  ) +
  annotate("segment", x = act_mean - 4 * act_sd, xend = act_mean + 4 * act_sd, y = 0, yend = 0, color = IMSCOL["black", "full"]) +
  annotate("text", x = 24, y = 0.08, label = "Sian", color = IMSCOL["green", "full"]) +
  coord_cartesian(xlim = act_mean + c(-1, 1) * 4 * act_sd)

p_sat /
  p_act
```

\clearpage

Die Lösung des vorherigen Beispiels basiert auf einer Standardisierungstechnik namens Z-Wert, einer Methode, die am häufigsten bei annähernd normalverteilten Beobachtungen eingesetzt wird (die aber bei jeder Verteilung verwendet werden kann).
Der **Z-Wert**\index{Z score} einer Beobachtung ist definiert als die Anzahl der Standardabweichungen, die sie über oder unter dem Mittelwert liegt.
Wenn die Beobachtung eine Standardabweichung über dem Mittelwert liegt, ist ihr Z-Wert 1.
Wenn sie 1,5 Standardabweichungen *unter* dem Mittelwert liegt, dann ist ihr Z-Wert -1,5.
Wenn $x$ eine Beobachtung aus einer Verteilung $N(\mu, \sigma)$ ist, definieren wir den Z-Wert mathematisch als

```{r}
#| include: false
terms_chp_13 <- c(terms_chp_13, "Z score")
```

$$ Z = \frac{x-\mu}{\sigma} $$

Mit $\mu_{SAT}=1500,$ $\sigma_{SAT}=300$ und $x_{Nel}=1800$ berechnen wir Nels Z-Wert:

$$ Z_{Nel} = \frac{x_{Nel} - \mu_{SAT}}{\sigma_{SAT}} = \frac{1800-1500}{300} = 1 $$

::: {.important data-latex=""}
**Der Z-Wert.**

Der Z-Wert einer Beobachtung ist die Anzahl der Standardabweichungen, die sie über oder unter dem Mittelwert liegt.
Wir berechnen den Z-Wert für eine Beobachtung $x$, die einer Verteilung mit Mittelwert $\mu$ und Standardabweichung $\sigma$ folgt, mithilfe von

$$Z = \frac{x-\mu}{\sigma}$$

Wenn die Beobachtung $x$ aus einer *Normalverteilung* mit Zentrum $\mu$ und Standardabweichung $\sigma$ stammt, dann ist der Z-Wert gemäß einer *Normalverteilung* mit einem Zentrum von 0 und einer Standardabweichung von 1 verteilt.
Das heißt, die Normalität bleibt erhalten, wenn man von $x$ zu $Z$ transformiert, mit einer Verschiebung sowohl des Zentrums als auch der Streuung.
:::

::: {.guidedpractice data-latex=""}
Verwenden Sie Sians ACT-Ergebnis, 24, zusammen mit dem ACT-Mittelwert und der Standardabweichung, um ihren Z-Wert zu berechnen.[^13-foundations-mathematical-4]
:::

[^13-foundations-mathematical-4]: $Z_{Sian} = \frac{x_{Sian} - \mu_{ACT}}{\sigma_{ACT}} = \frac{24 - 21}{5} = 0{,}6$

Beobachtungen über dem Mittelwert haben immer positive Z-Werte, während solche unter dem Mittelwert negative Z-Werte haben.
Wenn eine Beobachtung gleich dem Mittelwert ist (z.B. SAT-Ergebnis von 1500), ist der Z-Wert $0.$

::: {.workedexample data-latex=""}
Sei $X$ eine Zufallsvariable aus $N(\mu=3, \sigma=2),$ und nehmen wir an, wir beobachten $x=5{,}19.$ Finden Sie den Z-Wert von $x.$ Verwenden Sie dann den Z-Wert, um zu bestimmen, wie viele Standardabweichungen über oder unter dem Mittelwert $x$ liegt.

------------------------------------------------------------------------

Sein Z-Wert ist gegeben durch $Z = \frac{x-\mu}{\sigma} = \frac{5{,}19 - 3}{2} = 2{,}19/2 = 1{,}095.$ Die Beobachtung $x$ liegt 1,095 Standardabweichungen *über* dem Mittelwert.
Wir wissen, dass sie über dem Mittelwert liegen muss, da $Z$ positiv ist.
:::

::: {.guidedpractice data-latex=""}
Die Kopflängen von Pinselschweif-Opossums folgen einer annähernd normalen Verteilung mit einem Mittelwert von 92,6 mm und einer Standardabweichung von 3,6 mm.
Berechnen Sie die Z-Werte für Opossums mit Kopflängen von 95,4 mm und 85,8 mm.[^13-foundations-mathematical-5]
:::

[^13-foundations-mathematical-5]: Für $x_1=95{,}4$ mm: $Z_1 = \frac{x_1 - \mu}{\sigma} = \frac{95{,}4 - 92{,}6}{3{,}6} = 0{,}78.$ Für $x_2=85{,}8$ mm: $Z_2 = \frac{85{,}8 - 92{,}6}{3{,}6} = -1{,}89.$

Wir können Z-Werte verwenden, um grob zu identifizieren, welche Beobachtungen ungewöhnlicher sind als andere.
Eine Beobachtung $x_1$ gilt als ungewöhnlicher als eine andere Beobachtung $x_2$, wenn der Absolutwert ihres Z-Werts größer ist als der Absolutwert des Z-Werts der anderen Beobachtung: $|Z_1| > |Z_2|.$ Diese Technik ist besonders aufschlussreich, wenn eine Verteilung symmetrisch ist.

::: {.guidedpractice data-latex=""}
Welche der beiden Opossum-Beobachtungen in der vorherigen geführten Übung ist *ungewöhnlicher*?[^13-foundations-mathematical-6]
:::

[^13-foundations-mathematical-6]: Da der *Absolutwert* des Z-Werts der zweiten Beobachtung größer ist als der der ersten, hat die zweite Beobachtung eine ungewöhnlichere Kopflänge.

\vspace{-5mm}

### Normalwahrscheinlichkeitsberechnungen

::: {.workedexample data-latex=""}
Nel aus der geführten SAT-Übung erzielte ein Ergebnis von 1800 bei seinem SAT mit entsprechendem $Z=1.$ Er möchte wissen, in welchem Perzentil er unter allen SAT-Prüfungsteilnehmern liegt.

------------------------------------------------------------------------

Nels **Perzentil**\index{percentile} ist der Prozentsatz der Personen, die beim SAT eine niedrigere Punktzahl als Nel erzielt haben.
Wir schattieren den Bereich, der diese Personen in @fig-satBelow1800 repräsentiert.
Die Gesamtfläche unter der Normalverteilungskurve ist immer gleich 1, und der Anteil der Personen, die beim SAT schlechter als Nel abgeschnitten haben, ist gleich der *Fläche*, die in @fig-satBelow1800 schattiert ist: 0,8413.
Mit anderen Worten: Nel befindet sich im $84.$ Perzentil der SAT-Teilnehmer.
:::

```{r}
#| include: false
terms_chp_13 <- c(terms_chp_13, "percentile")
```

```{r}
#| label: fig-satBelow1800
#| fig-cap: |
#|   The normal model for SAT scores, shading the area of those individuals who
#|   scored below Nel.
#| fig-alt: |
#|   Nel's SAT score of 1800 is plotted on a normal curve
#|   with mean of 1500 and standard deviation of 300. The scores
#|   lower than Nel's are shaded in blue and represent roughly
#|   84% of the distribution.
#| fig-asp: 0.3
#| out-width: 60%
#| fig-width: 5
par(mar = c(2, 0, 0, 0))
normTail(m = 1500, s = 300, L = 1800, col = IMSCOL["blue", "full"])
```

Wir können das Normalmodell verwenden, um Perzentile oder Wahrscheinlichkeiten zu finden.
Eine **Normalwahrscheinlichkeitstabelle**\index{normal probability table}, die Z-Werte und entsprechende Perzentile auflistet, kann verwendet werden, um ein Perzentil basierend auf dem Z-Wert (und umgekehrt) zu ermitteln.
Statistische Software kann ebenfalls verwendet werden.

```{r}
#| include: false
terms_chp_13 <- c(terms_chp_13, "normal probability table")
```

Normalwahrscheinlichkeiten werden am häufigsten mit statistischer Software gefunden, die wir hier mit R zeigen.
Wir verwenden die Software, um das Perzentil zu ermitteln, das einem bestimmten Z-Wert entspricht.
Das Perzentil von $Z=0{,}43$ beträgt zum Beispiel 0,6664 oder das $66{,}64.$ Perzentil.
Die Funktion `pnorm()` ist im Standard-R verfügbar und liefert das mit jedem Grenzwert auf einer Normalverteilungskurve verbundene Perzentil.
Die Funktion `normTail()` ist im R-Paket [**openintro**](http://openintrostat.github.io/openintro/) verfügbar und zeichnet die zugehörige Normalverteilungskurve.

```{r}
#| echo: true
#| fig-asp: 0.3
#| out-width: 60%
#| fig-width: 5
pnorm(0.43, mean = 0, sd = 1)
openintro::normTail(m = 0, s = 1, L = 0.43)
```

Wir können auch den Z-Wert finden, der einem Perzentil entspricht.
Um zum Beispiel Z für das $80.$ Perzentil zu ermitteln, verwenden wir `qnorm()`, das den **Quantilwert** für einen gegebenen Prozentsatz identifiziert.
Der Quantilwert stellt den Grenzwert dar.
(Um sich die Funktion `qnorm()` als Grenzwertgeber zu merken, beachten Sie, dass sowohl `qnorm()` als auch „Quantil" mit dem Buchstaben „q" beginnen.
Um sich die Funktion `pnorm()` als Lieferant einer Wahrscheinlichkeit aus einem gegebenen Grenzwert zu merken, beachten Sie, dass sowohl `pnorm()` als auch „Prozent" mit dem Buchstaben „p" beginnen.) Wir bestimmen den Z-Wert für das $80.$ Perzentil mit `qnorm()`: 0,84.

```{r}
#| echo: true
#| fig-asp: 0.3
#| out-width: 60%
#| fig-width: 5
qnorm(0.80, mean = 0, sd = 1)
openintro::normTail(m = 0, s = 1, L = 0.842)
```

::: {.guidedpractice data-latex=""}
Bestimmen Sie den Anteil der SAT-Prüfungsteilnehmer, die beim SAT besser als Nel abgeschnitten haben.[^13-foundations-mathematical-7]
:::

[^13-foundations-mathematical-7]: Wenn 84% niedrigere Ergebnisse als Nel hatten, müssen 16% der Personen besser als Nel abgeschnitten haben.
    (Im Allgemeinen werden Gleichstände ignoriert, wenn das Normalmodell oder eine andere stetige Verteilung verwendet wird.)

### Normalwahrscheinlichkeitsbeispiele

Kumulative SAT-Ergebnisse werden gut durch ein Normalmodell, $N(\mu=1500, \sigma=300)$, approximiert.

::: {.workedexample data-latex=""}
Shannon ist ein zufällig ausgewählter SAT-Teilnehmer, und es ist nichts über Shannons SAT-Eignung bekannt.
Wie hoch ist die Wahrscheinlichkeit, dass Shannon beim SAT mindestens 1630 Punkte erreicht?

------------------------------------------------------------------------

Zeichnen Sie zunächst immer ein Bild der Normalverteilung und beschriften Sie es.
(Zeichnungen müssen nicht exakt sein, um nützlich zu sein.) Wir interessieren uns für die Wahrscheinlichkeit, dass sie über 1630 Punkte erreichen, also schattieren wir den oberen Schwanz.
Siehe die Normalverteilungskurve unten.

Die $x$-Achse identifiziert den Mittelwert und die Werte bei 2 Standardabweichungen über und unter dem Mittelwert.
Die einfachste Möglichkeit, die schattierte Fläche unter der Kurve zu finden, nutzt den Z-Wert des Grenzwerts.
Mit $\mu=1500,$ $\sigma=300$ und dem Grenzwert $x=1630$ wird der Z-Wert berechnet als

$$ Z = \frac{x - \mu}{\sigma} = \frac{1630 - 1500}{300} = \frac{130}{300} = 0{,}43 $$

Wir verwenden Software, um das Perzentil von $Z=0{,}43$ zu finden, was 0,6664 ergibt.
Das Perzentil beschreibt jedoch diejenigen, die einen Z-Wert *unterhalb* von 0,43 hatten.
Um die Fläche *oberhalb* von $Z=0{,}43$ zu finden, berechnen wir eins minus die Fläche des unteren Schwanzes, wie unten zu sehen ist.

Die Wahrscheinlichkeit, dass Shannon beim SAT mindestens 1630 Punkte erreicht, beträgt 0,3336.
Diese Berechnung ist in @fig-subtractingArea visualisiert.
:::

```{r}
#| label: fig-subtractingArea
#| fig-cap: |
#|   Visual calculation of the probability that Shannon scores at 
#|   least 1630 on the SAT.
#| fig-alt: |
#|   Three normal curves visualizing that probabilities can
#|   be calculated using arithmetic on areas. The area above
#|   1630 can be calculated by taking the total area of one and
#|   subtracting the area below 1630 (which is 0.6664). The
#|   resulting value is 0.3336.
#| fig-asp: 0.45
#| fig-width: 7
par_og <- par(no.readonly = TRUE) # save original par
par(mar = c(0, 0, 0, 0), mfrow = c(2, 1))

normTail(m = 1500, s = 300, U = 1630, col = IMSCOL["blue", "full"])

X <- seq(-3.2, 3.2, 0.01)
Y <- dnorm(X)
plot(X, Y, type = "l", axes = F, xlim = c(-3.4, 16 + 3.4), ylim = c(0, 0.652))
lines(X, rep(0, length(X)))
these <- which(X <= 8)
polygon(c(X[these[1]], X[these], X[rev(these)[1]]), c(0, Y[these], 0), col = IMSCOL["blue", "full"])
lines(X, Y)
# abline(h=0)
lines(c(0, 0), dnorm(0) * c(0.01, 0.99), col = COL[6], lty = 3)
lines(c(3, 8 - 3), c(0.2, 0.2), lwd = 3)
text(0, 0.45, format(c(1, 0.0001), scientific = FALSE, digits = 4)[1], cex = 1)
lines(X + 8, Y, type = "l", xlim = c(-3.4, 3.4))
lines(X + 8, rep(0, length(X)))
these <- which(X <= 0.43)
polygon(c(X[these[1]], X[these], X[rev(these)[1]]) + 8, c(0, Y[these], 0), col = IMSCOL["blue", "full"])
lines(X + 8, Y)
lines(c(0, 0), dnorm(0) * c(0.01, 0.99), col = COL[6], lty = 3)
lines(8 + c(3, 8 - 3), c(0.23, 0.23), lwd = 3)
lines(8 + c(3, 8 - 3), c(0.17, 0.17), lwd = 3)
lines(c(3.72, 4.28), rep(0.45, 2), lwd = 2)
text(8, 0.45, format(0.6664, scientific = FALSE, digits = 4)[1], cex = 1)
lines(X + 8 + 8, Y, type = "l", xlim = c(-3.4, 3.4))
lines(X + 8 + 8, rep(0, length(X)))
these <- which(X > 0.43)
polygon(c(X[these[1]], X[these], X[rev(these)[1]]) + 8 + 8, c(0, Y[these], 0), col = IMSCOL["blue", "full"])
lines(X + 8 + 8, Y)
lines(c(0, 0), dnorm(0) * c(0.01, 0.99), col = COL[6], lty = 3)
text(12, 0.45, "=", cex = 1.5)
text(16, 0.45, format(0.3336, scientific = FALSE, digits = 4)[1], cex = 1)
par(par_og) # restore original par
```

::: {.tip data-latex=""}
**Zeichnen Sie immer zuerst ein Bild und bestimmen Sie dann den Z-Wert.**

Zeichnen und beschriften Sie für jede Normalwahrscheinlichkeitssituation *immer immer immer* die Normalverteilungskurve und schattieren Sie zuerst den interessierenden Bereich.
Das Bild gibt eine Schätzung der Wahrscheinlichkeit.

Ermitteln Sie nach dem Zeichnen einer Abbildung, die die Situation darstellt, den Z-Wert für die interessierende Beobachtung.
:::

::: {.guidedpractice data-latex=""}
Wenn die Wahrscheinlichkeit, dass Shannon mindestens 1630 erreicht, 0,3336 beträgt, wie hoch ist dann die Wahrscheinlichkeit, dass er weniger als 1630 erreicht?
Zeichnen Sie die Normalverteilungskurve für diese Übung und schattieren Sie den unteren Bereich anstelle des oberen.[^13-foundations-mathematical-8]
:::

[^13-foundations-mathematical-8]: Wir haben die Wahrscheinlichkeit als 0,6664 gefunden.
    Ein Bild für diese Übung wird durch die schattierte Fläche unter „0,6664" dargestellt.

::: {.workedexample data-latex=""}
Edward erzielte beim SAT 1400 Punkte.
In welchem Perzentil befinden sie sich?

------------------------------------------------------------------------

Zunächst ist ein Bild nötig.
Edwards Perzentil ist der Anteil der Personen, die keine 1400 Punkte erreichen.
Das sind die Ergebnisse links von 1400, wie unten gezeigt.

```{r}
#| label: edward-percentile
#| fig-asp: 0.4
#| out-width: 60%
#| fig-align: center
#| fig-alt: |
#|   A normal curve with a mean of 1500 and a standard
#|   deviation of 300. Values less than 1400 are shaded blue in
#|   the lower part of the curve. The shaded part is roughly
#|   37 percent of the graph.
#| fig-width: 5
par(mar = c(2, 0, 0, 0))
normTail(m = 1500, s = 300, L = 1400, col = IMSCOL["blue", "full"])
```

Der Mittelwert $\mu=1500,$ die Standardabweichung $\sigma=300$ und der Grenzwert für die Schwanzfläche $x=1400$ werden verwendet, um den Z-Wert zu berechnen:

$$ Z = \frac{x - \mu}{\sigma} = \frac{1400 - 1500}{300} = -0{,}33$$

Statistische Software kann verwendet werden, um den Anteil der $N(0,1)$-Kurve links von $-0{,}33$ zu finden, der 0,3707 beträgt.
Edward befindet sich im $37.$ Perzentil.
:::

::: {.workedexample data-latex=""}
Verwenden Sie die Ergebnisse des vorherigen Beispiels, um den Anteil der SAT-Teilnehmer zu berechnen, die besser als Edward abgeschnitten haben.
Zeichnen Sie auch ein neues Bild.

------------------------------------------------------------------------

Wenn Edward besser als 37% der SAT-Teilnehmer war, dann müssen etwa 63% besser als sie abgeschnitten haben, wie unten gezeigt.

```{r}
#| label: edward-percentile-better
#| fig-asp: 0.4
#| out-width: 60%
#| fig-align: center
#| fig-width: 5
#| fig-alt: |
#|   A normal curve with a mean of 1500 and a standard deviation of 300.
#|   Values greater than 1400 are shaded blue in the upper part of the curve.
#|   The shaded part is roughly 63 percent of the graph.
par(mar = c(2, 0, 0, 0))
normTail(m = 1500, s = 300, U = 1400, col = IMSCOL["blue", "full"])
```
:::

::: {.tip data-latex=""}
**Flächen rechts.**

Die meisten statistischen Software sowie Normalwahrscheinlichkeitstabellen in den meisten Büchern geben die Fläche links an.
Wenn Sie die Fläche rechts möchten, finden Sie zunächst die Fläche links und subtrahieren dann den Betrag von eins.
:::

::: {.guidedpractice data-latex=""}
Stuart erzielte beim SAT 2100 Punkte.
Zeichnen Sie für jeden Teil ein Bild.
(a) In welchem Perzentil befinden sie sich?
(b) Welcher Prozentsatz der SAT-Teilnehmer schnitt besser ab als Stuart?[^13-foundations-mathematical-9]
:::

[^13-foundations-mathematical-9]: Numerische Antworten: (a) 0,9772.
    (b) 0,0228.

Basierend auf einer Stichprobe von 100 Männern,[^13-foundations-mathematical-10] ist die Körpergröße erwachsener Männer zwischen 20 und 62 Jahren in den USA annähernd normal mit Mittelwert 70,0 Zoll und Standardabweichung 3,3 Zoll.

[^13-foundations-mathematical-10]: Diese Stichprobe wurde aus der USDA Food Commodity Intake Database entnommen.

::: {.workedexample data-latex=""}
Kamron ist 5'7" (67 Zoll) und Adrian ist 6'4" (76 Zoll).
(a) In welchem Körpergrößen-Perzentil befindet sich Kamron?
(b) In welchem Körpergrößen-Perzentil befindet sich Adrian?
Zeichnen Sie auch für jeden Teil ein Bild.

------------------------------------------------------------------------

Numerische Antworten, berechnet mit statistischer Software (z.B. `pnorm()` in R): (a) `r round(pnorm(67, mean = 70, sd = 3.3), 4) * 100`. Perzentil.
(b) `r round(pnorm(76, mean = 70, sd = 3.3), 4) * 100`. Perzentil.
:::

Die letzten mehreren Aufgaben haben sich darauf konzentriert, die Wahrscheinlichkeit oder das Perzentil für eine bestimmte Beobachtung zu finden.
Was, wenn Sie die Beobachtung kennen möchten, die einem bestimmten Perzentil entspricht?

::: {.workedexample data-latex=""}
Yousefs Körpergröße liegt im $40.$ Perzentil.
Wie groß sind sie?

------------------------------------------------------------------------

Zeichnen Sie wie immer zunächst das Bild.

```{r}
#| fig-asp: 0.4
#| out-width: 60%
#| fig-align: center
#| fig-width: 5
par(mar = c(2, 0, 0, 0))
normTail(70, 3.3, L = qnorm(0.4, 70, 3.3), col = IMSCOL["blue", "full"])
text(67, 0.03, "40%\n(0.40)", cex = 1, col = IMSCOL["black", "full"])
```

In diesem Fall ist die untere Schwanzwahrscheinlichkeit bekannt (0,40), die im Diagramm schattiert werden kann.
Wir möchten die Beobachtung finden, die der bekannten Wahrscheinlichkeit von 0,4 entspricht.
Wir können die Beobachtung auf zwei verschiedene Weisen finden: mithilfe der oben gezeigten Körpergrößenkurve oder mithilfe des Z-Werts, der mit der Standardnormalverteilungskurve mit Zentrum bei null und einer Standardabweichung von eins verbunden ist.

Wenn Sie Zugang zu Software (wie R, Code unten) haben, die es Ihnen ermöglicht, den Mittelwert und die Standardabweichung der Normalverteilungskurve anzugeben, können Sie den beobachteten Wert auf der Kurve (d.h. Yousefs Körpergröße) direkt berechnen.

```{r}
qnorm(0.4, mean = 70, sd = 3.3)
```

Yousef ist 69,2 Zoll groß.
Das heißt, Yousef ist etwa 5'9" (das ist eine Notation für 5 Fuß und 9 Zoll).

Ohne Zugang zu flexibler Software benötigen Sie die Informationen, die von einer Standardnormalverteilungskurve gegeben werden (eine Normalverteilungskurve mit Zentrum bei null und einer Standardabweichung von eins).
Bestimmen Sie zunächst den Z-Wert, der dem $40.$ Perzentil entspricht.

Da das Perzentil unter 50% liegt, wissen wir, dass $Z$ negativ sein wird.
Die statistische Software liefert den $Z$-Wert als $-0{,}25.$

```{r}
#| echo: true
qnorm(0.4, mean = 0, sd = 1)
```

Mit $Z_{Yousef}=-0{,}25$ und den Populationsparametern $\mu=70$ und $\sigma=3{,}3$ Zoll kann die Z-Wert-Formel aufgestellt werden, um Yousefs unbekannte Körpergröße zu bestimmen, beschriftet als $x_{Yousef}$:

$$ -0.253 = Z_{Yousef} = \frac{x_{Yousef} - \mu}{\sigma} = \frac{x_{Yousef} - 70}{3.3} $$

Die Lösung für $x_{Yousef}$ ergibt eine Körpergröße von 69,2 Zoll.
Wieder ist Yousef etwa 5'9".
:::

::: {.workedexample data-latex=""}
Wie groß ist die Körpergröße eines erwachsenen Mannes im $82.$ Perzentil?

------------------------------------------------------------------------

Um die Verwendung von Z-Werten zu üben, werden wir die Standardnormalverteilungskurve zur Lösung des Problems verwenden.

Wir zeichnen zunächst wieder die Abbildung.

```{r}
#| label: height82Perc
#| fig-asp: 0.4
#| out-width: 60%
#| fig-align: center
#| fig-width: 5
par(mar = c(2, 0, 0, 0))
normTail(70, 3.3, L = qnorm(0.82, 70, 3.3), col = IMSCOL["blue", "full"])
text(70, 0.04, "82%\n(0.82)", cex = 1, col = IMSCOL["black", "full"])
text(74.3, 0.02, "18%\n(0.18)", cex = 1, col = IMSCOL["black", "full"])
```

Und berechnen Sie den Z-Wert, der dem $82.$ Perzentil entspricht:

```{r}
#| echo: true
qnorm(0.82, mean = 0, sd = 1)
```

Als nächstes möchten wir den Z-Wert beim $82.$ Perzentil finden, der positiv sein wird (da das Perzentil größer als 50% ist).
Mit `qnorm()` entspricht das $82.$ Perzentil $Z=0{,}92.$ Schließlich wird die Körpergröße $x$ mithilfe der Z-Wert-Formel mit dem bekannten Mittelwert $\mu,$ der Standardabweichung $\sigma$ und dem Z-Wert $Z=0{,}92$ gefunden:

$$ 0{,}92 = Z = \frac{x-\mu}{\sigma} = \frac{x - 70}{3{,}3} $$

Das ergibt 73,04 Zoll oder etwa 6'1" als Körpergröße im $82.$ Perzentil.
:::

::: {.guidedpractice data-latex=""}
Beantworten Sie die folgenden Fragen mithilfe von Z-Werten.

(a) Was ist das $95.$ Perzentil für SAT-Ergebnisse?\
(b) Was ist das $97{,}5.$ Perzentil der männlichen Körpergrößen? Zeichnen Sie wie immer bei Normalwahrscheinlichkeitsproblemen zuerst ein Bild.[^13-foundations-mathematical-11]
:::

[^13-foundations-mathematical-11]: Denken Sie daran: Zeichnen Sie zuerst ein Bild, dann finden Sie den Z-Wert.
    (Wir überlassen Ihnen die Bilder.) Der Z-Wert kann mithilfe der Perzentile und der Normalwahrscheinlichkeitstabelle gefunden werden.
    (a) Wir suchen 0,95 im Wahrscheinlichkeitsteil (mittlerer Teil) der Normalwahrscheinlichkeitstabelle, was uns zu Zeile 1,6 und (etwa) Spalte 0,05 führt, d.h. $Z_{95}=1{,}65.$ Mit $Z_{95}=1{,}65,$ $\mu = 1500$ und $\sigma = 300$ setzen wir die Z-Wert-Formel auf: $1{,}65 = \frac{x_{95} - 1500}{300}.$ Wir lösen für $x_{95}$: $x_{95} = 1995.$ (b) Ähnlich finden wir $Z_{97{,}5} = 1{,}96,$ setzen die Z-Wert-Formel für die Körpergrößen auf und berechnen $x_{97{,}5} = 76{,}5.$

::: {.guidedpractice data-latex=""}
Beantworten Sie die folgenden Fragen mithilfe von Z-Werten.

(a) Wie hoch ist die Wahrscheinlichkeit, dass ein zufällig ausgewählter erwachsener Mann mindestens 6'2" (74 Zoll) groß ist?\
(b) Wie hoch ist die Wahrscheinlichkeit, dass ein erwachsener Mann kleiner als 5'9" (69 Zoll) ist?[^13-foundations-mathematical-12]
:::

[^13-foundations-mathematical-12]: Numerische Antworten: (a) 0,1131.
    (b) 0,3821.

::: {.workedexample data-latex=""}
Wie hoch ist die Wahrscheinlichkeit, dass ein zufällig ausgewählter erwachsener Mann zwischen 5'9" und 6'2" groß ist?

------------------------------------------------------------------------

Diese Körpergrößen entsprechen 69 Zoll und 74 Zoll.
Zeichnen Sie zunächst die Abbildung.
Der interessierende Bereich ist kein oberer oder unterer Schwanz mehr.

```{r}
#| fig-asp: 0.4
#| out-width: 60%
#| fig-align: center
#| fig-width: 5
par(mar = c(2, 0, 0, 0))
normTail(70, 3.3, M = c(69, 74), col = IMSCOL["blue", "full"])
```

Die Gesamtfläche unter der Kurve beträgt 1.
Wenn wir die Fläche der beiden nicht schattierten Schwänze finden (aus der vorherigen geführten Übung betragen diese Flächen $0{,}3821$ und $0{,}1131$), können wir die mittlere Fläche finden:

```{r}
#| fig-asp: 0.25
#| fig-align: center
#| out-width: 100%
X <- seq(-3.2, 3.2, 0.01)
Y <- dnorm(X)
par(mar = c(2, 0, 0, 0))
plot(X, Y, type = "l", axes = F, xlim = c(-3.4, 24 + 3.4), ylim = c(0, 0.6), xlab = NA, ylab = NA)
lines(X, rep(0, length(X)))
these <- which(X <= 8)
polygon(c(X[these[1]], X[these], X[rev(these)[1]]), c(0, Y[these], 0), col = IMSCOL["blue", "full"])
lines(X, Y)
lines(c(3, 8 - 3), c(0.2, 0.2), lwd = 3)
lines(X + 8, Y, type = "l")
lines(X + 8, rep(0, length(X)))
these <- which(X < -0.303)
polygon(c(X[these[1]], X[these], X[rev(these)[1]]) + 8, c(0, Y[these], 0), col = IMSCOL["blue", "full"])
lines(X + 8, Y)
lines(8 + c(3, 8 - 3), c(0.2, 0.2), lwd = 3)
lines(X + 16, Y, type = "l")
lines(X + 16, rep(0, length(X)))
these <- which(X > 1.212)
polygon(c(X[these[1]], X[these], X[rev(these)[1]]) + 16, c(0, Y[these], 0), col = IMSCOL["blue", "full"])
lines(X + 16, Y)
lines(16 + c(3, 8 - 3), c(0.23, 0.23), lwd = 3)
lines(16 + c(3, 8 - 3), c(0.17, 0.17), lwd = 3)
lines(X + 24, Y, type = "l", xlim = c(-3.4, 3.4))
lines(X + 24, rep(0, length(X)))
these <- which(X > -0.303 & X < 1.212)
polygon(c(X[these[1]], X[these], X[rev(these)[1]]) + 24, c(0, Y[these], 0), col = IMSCOL["blue", "full"])
lines(X + 24, Y)
text(0, 0.53, "1.0000")
text(8, 0.53, "0.3821")
text(16, 0.53, "0.1131")
text(24, 0.53, "0.5048")
```

Das heißt, die Wahrscheinlichkeit, zwischen 5'9" und 6'2" groß zu sein, beträgt 0,5048.
:::

::: {.guidedpractice data-latex=""}
Finden Sie den Prozentsatz der SAT-Teilnehmer, die zwischen 1500 und 2000 Punkte erzielen.[^13-foundations-mathematical-13]
:::

[^13-foundations-mathematical-13]: Das ist eine abgekürzte Lösung.
    (Zeichnen Sie unbedingt eine Abbildung!) Finden Sie zunächst den Prozentsatz, der unter 1500 liegt, und den Prozentsatz, der über 2000 liegt: $Z_{1500} = 0{,}00 \to 0{,}5000$ (Fläche unten), $Z_{2000} = 1{,}67 \to 0{,}0475$ (Fläche oben).
    Endantwort: $1{,}0000-0{,}5000 - 0{,}0475 = 0{,}4525.$

::: {.guidedpractice data-latex=""}
Welcher Prozentsatz der erwachsenen Männer ist zwischen 5'5" und 5'7" groß?[^13-foundations-mathematical-14]
:::

[^13-foundations-mathematical-14]: 5'5" sind 65 Zoll.
    5'7" sind 67 Zoll.
    Numerische Lösung: $1{,}000 - 0{,}0649 - 0{,}8183 = 0{,}1168,$ d.h. 11,68%.

## Quantifizierung der Variabilität einer Statistik

Wie in späteren Kapiteln zu sehen ist, folgen viele der Statistiken, die zur Zusammenfassung von Daten verwendet werden (z.B. der Stichprobenanteil, der Stichprobenmittelwert, Unterschiede in zwei Stichprobenanteilen, Unterschiede in zwei Stichprobenmittelwerten, der Stichprobenkoeffizient aus einem linearen Modell usw.), der oben beschriebenen Normalverteilung.
Die mathematischen Modelle leiten sich aus der Normaltheorie ab, aber selbst die computergestützten Methoden (und das intuitive Denken hinter beiden Ansätzen) verwenden die allgemeine glockenförmige Variabilität, die in den meisten bisher konstruierten Verteilungen zu sehen ist.

### 68-95-99,7-Regel

Hier stellen wir eine nützliche allgemeine Regel für die Wahrscheinlichkeit vor, innerhalb von 1, 2 und 3 Standardabweichungen vom Mittelwert in der Normalverteilung zu liegen.
Die Regel wird in einer Vielzahl von praktischen Einstellungen nützlich sein, insbesondere wenn man versucht, eine schnelle Schätzung ohne Taschenrechner oder Z-Tabelle vorzunehmen.

```{r}
#| label: fig-er6895997
#| fig-cap: |
#|   Probabilities for falling within 1, 2, and 3 standard deviations of the mean
#|   in a normal distribution.
#| fig-alt: |
#|   A normal curve showing the area within one standard
#|   deviation of the mean (which is 0.68), the area within two
#|   standard deviations of the mean (which is 0.95), and the are
#|   within three standard deviations of the mean (which is 0.997).
#| fig-asp: 0.3
#| out-width: 60%
par(mar = c(2, 0, 0, 0))
X <- seq(-4, 4, 0.01)
Y <- dnorm(X)
plot(X, Y, type = "n", axes = F, ylim = c(0, 0.4), xlim = c(-3.2, 3.2), xlab = NA, ylab = NA)
abline(h = 0, col = IMSCOL["black", "full"])
axis(1, at = -3:3, label = expression(
  mu - 3 * sigma, mu - 2 * sigma, mu - sigma, mu,
  mu + sigma, mu + 2 * sigma, mu + 3 * sigma
))
ii <- c(1, 2, 3)
jj <- c(1, 1, 1)
for (i in 3:1) {
  these <- (X >= i - 1 & X <= i)
  polygon(c(i - 1, X[these], i), c(0, Y[these], 0), col = IMSCOL[ii[i], jj[i]], border = IMSCOL[ii[i], jj[i]])
  these <- (X >= -i & X <= -i + 1)
  polygon(c(-i, X[these], -i + 1), c(0, Y[these], 0), col = IMSCOL[ii[i], jj[i]], border = IMSCOL[ii[i], jj[i]])
}
# ===> label 99.7 <===#
arrows(-3, 0.03, 3, 0.03, code = 3, col = "#444444", length = 0.15)
text(0, 0.02, "99.7%", pos = 3)
# ===> label 95 <===#
arrows(-2, 0.13, 2, 0.13, code = 3, col = "#444444", length = 0.15)
text(0, 0.12, "95%", pos = 3)
# ===> label 68 <===#
arrows(-1, 0.23, 1, 0.23, code = 3, col = "#444444", length = 0.15)
text(0, 0.22, "68%", pos = 3)
lines(X, Y, col = "#888888")
abline(h = 0, col = "#AAAAAA")
```

::: {.guidedpractice data-latex=""}
Verwenden Sie `pnorm()` (oder eine Z-Tabelle), um zu bestätigen, dass etwa 68%, 95% und 99,7% der Beobachtungen innerhalb von 1, 2 bzw. 3 Standardabweichungen vom Mittelwert in der Normalverteilung liegen.
Finden Sie zum Beispiel zunächst die Fläche, die zwischen $Z=-1$ und $Z=1$ liegt, was etwa 0,68 betragen sollte.
Ähnlich sollte es eine Fläche von etwa 0,95 zwischen $Z=-2$ und $Z=2$ geben.[^13-foundations-mathematical-15]
:::

[^13-foundations-mathematical-15]: Zeichnen Sie zunächst die Bilder.
    Um die Fläche zwischen $Z=-1$ und $Z=1$ zu finden, verwenden Sie `pnorm()` oder die Normalwahrscheinlichkeitstabelle, um die Flächen unterhalb von $Z=-1$ und oberhalb von $Z=1$ zu bestimmen. Überprüfen Sie dann, dass die Fläche zwischen $Z=-1$ und $Z=1$ etwa 0,68 beträgt.
    Wiederholen Sie dies für $Z=-2$ bis $Z=2$ und für $Z=-3$ bis $Z=3.$

Es ist möglich, dass eine normalverteilte Zufallsvariable 4, 5 oder sogar mehr Standardabweichungen vom Mittelwert entfernt liegt.
Diese Vorkommnisse sind jedoch sehr selten, wenn die Daten annähernd normal sind.
Die Wahrscheinlichkeit, mehr als 4 Standardabweichungen vom Mittelwert entfernt zu sein, beträgt etwa 1-zu-30.000.
Für 5 und 6 Standardabweichungen ist es etwa 1-zu-3,5 Millionen bzw. 1-zu-1 Milliarde.

::: {.guidedpractice data-latex=""}
SAT-Ergebnisse folgen eng dem Normalmodell mit Mittelwert $\mu = 1500$ und Standardabweichung $\sigma = 300.$ Etwa wie viel Prozent der Prüfungsteilnehmer erzielen zwischen 900 und 2100 Punkte?
Welcher Prozentsatz erzielt zwischen 1500 und 2100 Punkte?[^13-foundations-mathematical-16]
:::

[^13-foundations-mathematical-16]: 900 und 2100 repräsentieren zwei Standardabweichungen über und unter dem Mittelwert, was bedeutet, dass etwa 95% der Prüfungsteilnehmer zwischen 900 und 2100 Punkte erzielen werden.
    Da das Normalmodell symmetrisch ist, wird die Hälfte der Prüfungsteilnehmer aus Teil (a) ($\frac{95\%}{2} = 47{,}5\%$ aller Prüfungsteilnehmer) 900 bis 1500 Punkte erzielen, während 47,5% zwischen 1500 und 2100 Punkte erzielen.

### Standardfehler {#sec-se}

Punktschätzungen variieren von Stichprobe zu Stichprobe, und wir quantifizieren diese Variabilität mit dem sogenannten **Standardfehler (SE)**\index{standard error}.
Der Standardfehler ist gleich der Standardabweichung, die mit der Statistik verbunden ist.
Um beispielsweise die Variabilität einer Punktschätzung von einer Stichprobe zur nächsten zu quantifizieren, wird die Variabilität als Standardfehler der Punktschätzung bezeichnet.
Fast immer ist der Standardfehler selbst eine Schätzung, die aus der Datenstichprobe berechnet wird.

```{r}
#| include: false
terms_chp_13 <- c(terms_chp_13, "standard error")
```

Die Art und Weise, wie wir den Standardfehler bestimmen, variiert von einer Situation zur nächsten.
Typischerweise wird er jedoch mithilfe einer Formel bestimmt, die auf dem Zentralen Grenzwertsatz basiert.

### Fehlertoleranz {#sec-moe}

Eng verwandt mit dem Standardfehler ist die **Fehlertoleranz**\index{margin of error}.
Die Fehlertoleranz beschreibt, wie weit Beobachtungen von ihrem Mittelwert entfernt sind.\
Um beispielsweise zu beschreiben, wo die meisten (d.h. 95%) Beobachtungen liegen, sagen wir, dass die Fehlertoleranz ungefähr $2 \times SE$ beträgt.
Das heißt, 95% der Beobachtungen liegen innerhalb von zwei Fehlertoleranzen vom Mittelwert.

::: {.important data-latex=""}
**Fehlertoleranz für Stichprobenanteile.**

Der durch $z^\star \times SE$ gegebene Abstand wird als **Fehlertoleranz**\index{margin of error} bezeichnet.

$z^\star$ ist der auf der Normalverteilung gefundene Grenzwert.
Der häufigste Wert von $z^\star$ ist 1,96 (oft auf 2 gerundet), was darauf hindeutet, dass die Fehlertoleranz die Variabilität beschreibt, die mit 95% der gesampelten Statistiken verbunden ist.
:::

Beachten Sie, dass wenn die Streuung der Beobachtungen von einer unteren Schranke bis zu einer oberen Schranke geht, eine grobe Annäherung des SE darin besteht, den Bereich durch 4 zu teilen.
Das heißt, wenn Sie bemerken, dass die Stichprobenanteile von 0,1 bis 0,4 gehen, kann der SE auf 0,075 geschätzt werden.

```{r}
#| include: false
terms_chp_13 <- c(terms_chp_13, "margin of error")
```

## Fallstudie (Test): Opportunitätskosten {#sec-caseopp}

Der Ansatz zur Verwendung des Normalmodells im Kontext der Inferenz ist dem der Anwendung des Modells auf einzelne Beobachtungen, die annähernd normal sind, sehr ähnlich.
Wir werden die Nullverteilungen, die wir zuvor mithilfe der Randomisierungs- oder Simulationstechniken erhalten haben, ersetzen und die Ergebnisse erneut mithilfe des Normalmodells verifizieren.
Wenn der Stichprobenumfang ausreichend groß ist, liefert die Normalverteilungsannäherung im Allgemeinen dieselben Schlussfolgerungen wie das Simulationsmodell.

### Beobachtete Daten

In @sec-caseStudyOpportunityCost wurden wir mit der Opportunitätskostenstudie bekannt gemacht, die feststellte, dass Studierende sparsamer wurden, wenn sie daran erinnert wurden, dass das Nichtausgeben von Geld jetzt bedeutet, dass das Geld für andere Dinge in der Zukunft ausgegeben werden kann.
Lassen Sie uns die Daten im Kontext der Normalverteilung neu analysieren und die Ergebnisse vergleichen.

::: {.data data-latex=""}
Die Daten [`opportunity_cost`](http://openintrostat.github.io/openintro/reference/opportunity_cost.html) sind im R-Paket [**openintro**](http://openintrostat.github.io/openintro) zu finden.
:::

### Variabilität der Statistik

@fig-OpportunityCostDiffs-w-normal fasst die Nullverteilung zusammen, die mithilfe der Randomisierungsmethode bestimmt wurde.
Die am besten passende Normalverteilung für die Nullverteilung hat einen Mittelwert von 0.
Wir können den Standardfehler dieser Verteilung berechnen, indem wir eine Formel aus [Kapitel -@sec-inference-two-props] ausleihen, aber für jetzt nehmen wir den Wert $SE = 0{,}078$ als gegeben.
Erinnern Sie sich, dass die Punktschätzung des Unterschieds 0,20 betrug, wie in @fig-OpportunityCostDiffs-w-normal dargestellt.
Als nächstes werden wir den Normalverteilungsansatz verwenden, um den p-Wert zu berechnen.

```{r}
#| label: fig-OpportunityCostDiffs-w-normal
#| fig-cap: |
#|   Null distribution of differences with an overlaid normal curve for the
#|   opportunity cost study. 10,000 simulations were run for this figure.
#| fig-alt: |
#|   Normal curve overlaid on the histogram of the simulated
#|   differences in sample proportions in the opportunity cost study. The
#|   theoretical normal distribution fits the histogram
#|   quite well. The observed difference in sample proportions of
#|   0.2 is in the tail of both the normal curve and the histogram.
#| fig-asp: 0.45
ggplot(opportunity_cost_sim_dist, aes(x = stat)) +
  geom_histogram(aes(y = ..density..), binwidth = 0.05) +
  geom_function(fun = dnorm, args = list(mean = 0, sd = sd(opportunity_cost_sim_dist$stat)), color = IMSCOL["black", "full"], size = 1) +
  scale_x_continuous(breaks = seq(-0.3, 0.3, 0.1), labels = label_number(accuracy = 0.1)) +
  coord_cartesian(xlim = c(-0.35, 0.35)) +
  theme(
    axis.text.y = element_blank(),
    panel.grid.major.y = element_blank(),
    panel.grid.minor.y = element_blank(),
    panel.grid.minor.x = element_blank()
  ) +
  labs(
    x = "When the null hypothesis is true,\ndifference in randomized proportions of students who do not buy the video",
    y = NULL
  ) +
  annotate("segment", x = 0.2, y = 0, xend = 0.2, yend = 2, linetype = "dashed") +
  annotate("text", x = 0.2, y = 2.8, label = "observed\ndifference")
```

### Beobachtete Statistik vs. Null-Statistiken

Wie wir in @sec-normalDist gelernt haben, ist es hilfreich, ein Bild der Normalverteilung zu zeichnen und zu schattieren, damit wir genau wissen, was wir berechnen wollen.
Hier möchten wir die Fläche des Schwanzes jenseits von 0,2 finden, die den p-Wert darstellt.

```{r}
#| label: OpportunityCostDiffs_normal_only
#| fig-asp: 0.3
#| out-width: 60%
#| fig-align: center
#| fig-width: 5
par(mar = c(2, 0, 0, 0))
normTail(m = 0, s = 0.078, U = 0.2, col = IMSCOL["blue", "full"])
```

Als nächstes können wir den Z-Wert mithilfe des beobachteten Unterschieds, 0,20, und der zwei Modellparameter berechnen.
Der Standardfehler, $SE = 0{,}078,$ ist das Äquivalent der Standardabweichung des Modells.

$$Z = \frac{\text{beobachteter Unterschied} - 0}{SE} = \frac{0{,}20 - 0}{0{,}078} = 2{,}56$$

Wir können entweder statistische Software verwenden oder $Z = 2{,}56$ in der Normalwahrscheinlichkeitstabelle nachschlagen, um die rechte Schwanzfläche zu bestimmen: 0,0052, was ungefähr dem entspricht, was wir für den rechten Schwanz mit dem Randomisierungsansatz erhalten haben (0,006).
Da dieser Bereich als p-Wert verwendet wird und der p-Wert kleiner als 0,05 ist, schlussfolgern wir, dass die Behandlung tatsächlich das Ausgabeverhalten der Studierenden beeinflusst hat.

::: {.important data-latex=""}
**Z-Wert in einem Hypothesentest.**

Im Kontext eines Hypothesentests ist der Z-Wert für eine Punktschätzung

$$Z = \frac{\text{Punktschätzung} - \text{Nullwert}}{SE}$$

Der Standardfehler in diesem Fall ist das Äquivalent der Standardabweichung der Punktschätzung, und der Nullwert kommt aus der in der Nullhypothese gemachten Behauptung.
:::

Wir haben bestätigt, dass der Randomisierungsansatz, den wir früher verwendet haben, und der Normalverteilungsansatz in der Opportunitätskostenfallstudie fast identische p-Werte und Schlussfolgerungen liefern.
Als nächstes wenden wir unsere Aufmerksamkeit der Fallstudie des medizinischen Beraters zu.

## Fallstudie (Test): Medizinischer Berater {#sec-casemed}

### Beobachtete Daten

In @sec-case-study-med-consult erfuhren wir von einem medizinischen Berater, der berichtete, dass nur 3 seiner 62 Klienten, die eine Lebertransplantation unterzogen wurden, Komplikationen hatten, was weniger als die häufigere Komplikationsrate von 0,10 ist.
In dieser Arbeit haben wir kein Null-Szenario modelliert, aber wir werden eine Simulationsmethode für eine Ein-Anteil-Nullverteilung in @sec-one-prop-null-boot besprechen, eine solche Verteilung ist in @fig-MedConsNullSim-w-normal bereitgestellt.
Wir haben die am besten passende Normalverteilungskurve zur Abbildung hinzugefügt, die einen Mittelwert von 0,10 hat.
Unter Verwendung einer Formel aus [Kapitel -@sec-inference-one-prop] wurde der Standardfehler dieser Verteilung ebenfalls berechnet: $SE = 0{,}038.$

### Variabilität der Statistik

Bevor wir beginnen, möchten wir auf ein einfaches Detail hinweisen, das leicht übersehen werden kann: Die Nullverteilung, die wir aus der Simulation generiert haben, ist leicht schief, und das Histogramm ist nicht besonders glatt.
Tatsächlich passt die Normalverteilung dieses Modell nur halbwegs gut.

```{r}
#| label: fig-MedConsNullSim-w-normal
#| fig-cap: |
#|   The null distribution for the sample proportion, created from 10,000
#|   simulated studies from the medical consultant, along with the best-fitting
#|   normal model.
#| fig-alt: |
#|   Normal curve overlaid on the histogram of the simulated
#|   sample proportions in the medical consultant study. The
#|   theoretical normal distribution does not fit the histogram
#|   as well as in @fig-OpportunityCostDiffs-w-normal due to the
#|   skewness of the distribution of the sample proportions.
#|   The observed sample proportion of 0.0484 is towards the tail
#|   in both the normal curve and the histogram, but it is not
#|   an extreme value.
#| fig-asp: 0.5   
ggplot(medical_consultant_sim_dist, aes(x = stat)) +
  geom_histogram(aes(y = ..density..), binwidth = 0.0167, fill = IMSCOL["blue", "full"]) +
  geom_function(fun = dnorm, args = list(mean = mean(medical_consultant_sim_dist$stat), sd = sd(medical_consultant_sim_dist$stat)), color = IMSCOL["black", "full"], size = 1) +
  scale_x_continuous(breaks = seq(0, 0.3, 0.05), labels = label_number(accuracy = 0.01)) +
  theme(
    axis.text.y = element_blank(),
    panel.grid.major.y = element_blank(),
    panel.grid.minor.y = element_blank(),
    panel.grid.minor.x = element_blank()
  ) +
  labs(
    x = expression(hat(p)[sim]),
    y = NULL
  ) +
  annotate("segment", x = 0.05, y = 0, xend = 0.05, yend = 8, linetype = "dashed") +
  annotate("text", x = 0.05, y = 9, label = "observed\nvalue")
```

### Beobachtete Statistik vs. Null-Statistiken

Wie immer zeichnen wir ein Bild, bevor wir die Normalwahrscheinlichkeiten finden.
Unten ist eine Normalverteilung mit Zentrum bei 0,10 und einem Standardfehler von 0,038.

```{r}
#| label: MedConsNullSim-normal-only
#| fig-asp: 0.3
#| out-width: 60%
#| fig-align: center
#| fig-width: 5
par(mar = c(2, 0, 0, 0))
normTail(m = 0.1, s = 0.038, L = 0.048, col = IMSCOL["blue", "full"])
```

Als nächstes können wir den Z-Wert mithilfe der beobachteten Komplikationsrate, $\hat{p} = 0{,}048$, zusammen mit dem Mittelwert und der Standardabweichung des Normalmodells berechnen.
Hier verwenden wir wieder den Standardfehler für die Standardabweichung.

$$Z = \frac{\hat{p} - p_0}{SE_{\hat{p}}} = \frac{0{,}048 - 0{,}10}{0{,}038} = -1{,}37$$

Durch Identifizierung von $Z = -1{,}37$ mithilfe statistischer Software oder in der Normalwahrscheinlichkeitstabelle können wir bestimmen, dass die linke Schwanzfläche 0,0853 beträgt, was der geschätzte p-Wert für den Hypothesentest ist.
Es gibt ein kleines Problem: Der p-Wert von 0,0853 ist fast 30% kleiner als der Simulations-p-Wert von 0,1222, der in @sec-one-prop-null-boot berechnet wird.

Die Diskrepanz wird durch die schlechte Darstellung der Nullverteilung durch das Normalmodell in @fig-MedConsNullSim-w-normal erklärt.
Wie bereits erwähnt, ist die Nullverteilung aus den Simulationen nicht sehr glatt, und die Verteilung selbst ist leicht schief.
Das sind die schlechten Nachrichten.
Die guten Nachrichten sind, dass wir diese Probleme mithilfe einiger einfacher Überprüfungen vorhersehen können.
Wir werden in den folgenden Kapiteln mehr über diese Überprüfungen erfahren.

In @sec-CLTsection haben wir darauf hingewiesen, dass die zwei häufigen Anforderungen zur Anwendung des Zentralen Grenzwertsatzes sind: (1) Die Beobachtungen in der Stichprobe müssen unabhängig sein, und (2) die Stichprobe muss ausreichend groß sein.
Die Richtlinien für diese spezielle Situation – die wir in [Kapitel -@sec-inference-one-prop] erlernen werden – hätten uns gewarnt, dass das Normalmodell eine schlechte Approximation war.

### Bedingungen für die Anwendung des Normalmodells

Die Erfolgsgeschichte in diesem Abschnitt war die Anwendung des Normalmodells im Kontext der Opportunitätskostendaten.
Die wichtigste Lehre ergibt sich jedoch aus dem weniger erfolgreichen Versuch, die Normalverteilungsannäherung in der Fallstudie des medizinischen Beraters zu verwenden.

Statistische Techniken sind wie die Werkzeuge eines Tischlers.
Wenn sie verantwortungsbewusst eingesetzt werden, können sie erstaunliche und präzise Ergebnisse liefern.
Wenn die Werkzeuge jedoch unverantwortlich oder unter ungeeigneten Bedingungen angewendet werden, liefern sie unzuverlässige Ergebnisse.
Aus diesem Grund werden wir bei jeder statistischen Methode, die wir in zukünftigen Kapiteln vorstellen, sorgfältig die Bedingungen beschreiben, unter denen die Methode sinnvoll verwendet werden kann.
Diese Bedingungen sollten bei jeder Anwendung der Technik überprüft werden.

Nach der Behandlung der einführenden Themen in diesem Kurs kann ein fortgeschrittenes Studium dazu führen, mit komplexen Modellen zu arbeiten, die beispielsweise viele Variablen mit unterschiedlicher Variabilitätsstruktur zusammenbringen.
Das Arbeiten mit Daten, die aus normalen Populationen stammen, macht Modelle höherer Ordnung einfacher zu schätzen und zu interpretieren.
Es gibt Zeiten, in denen Simulation, Randomisierung oder Bootstrapping in Struktur oder rechnerischem Aufwand unhandlich sind.
Die Normalität kann oft zu hervorragenden Approximationen der Daten mithilfe unkomplizierter Modellierungstechniken führen.

## Fallstudie (Intervall): Stents {#sec-casestent}

Eine Punktschätzung ist unsere beste Schätzung für den Wert des Parameters, daher ist es sinnvoll, das Konfidenzintervall um diesen Wert zu konstruieren.
Der Standardfehler, der ein Maß für die mit der Punktschätzung verbundene Unsicherheit ist, gibt eine Orientierung, wie groß wir das Konfidenzintervall machen sollten.
Die 68-95-99,7-Regel sagt uns, dass im Allgemeinen 95% der Beobachtungen innerhalb von 2 Standardfehlern vom Mittelwert liegen.
Hier verwenden wir den Wert 1,96, um etwas präziser zu sein.

::: {.important data-latex=""}
**Konstruktion eines 95%-Konfidenzintervalls.**

Wenn die Stichprobenverteilung einer Punktschätzung vernünftigerweise als normal modelliert werden kann, liegt die beobachtete Punktschätzung etwa 95% der Zeit innerhalb von 1,96 Standardfehlern des wahren interessierenden Werts.
Daher kann ein **95%-Konfidenzintervall**\index{95\% confidence interval}\index{confidence interval} für eine solche Punktschätzung konstruiert werden:

\vspace{-5mm}

$$\text{Punktschätzung} \pm 1{,}96 \times SE$$

Wir können zu **95% sicher**\index{95\% confident} sein, dass dieses Intervall den wahren Wert erfasst.
:::

\vspace{-3mm}

```{r}
#| include: false
terms_chp_13 <- c(terms_chp_13, "95% confidence interval", "95% confident")
```

::: {.guidedpractice data-latex=""}
Berechnen Sie die Fläche zwischen -1,96 und 1,96 für eine Normalverteilung mit Mittelwert 0 und Standardabweichung 1.[^13-foundations-mathematical-17]
:::

[^13-foundations-mathematical-17]: Wir überlassen Ihnen das Zeichnen des Bilds.
    Die Z-Werte sind $Z_{links} = -1{,}96$ und $Z_{rechts} = 1{,}96.$ Die Fläche zwischen diesen beiden Z-Werten beträgt $0{,}9750 - 0{,}0250 = 0{,}9500.$ Daher kommt die „1,96" in der 95%-Konfidenzintervallformel.

::: {.workedexample data-latex=""}
Die Punktschätzung in der Opportunitätskostenstudie war, dass 20% weniger Studierende ein Video kaufen würden, wenn sie daran erinnert wurden, dass Geld, das jetzt nicht ausgegeben wird, später für etwas anderes ausgegeben werden könnte.
Diese Punktschätzung kann vernünftigerweise mit einer Normalverteilung mit einem Standardfehler von $SE = 0{,}078$ modelliert werden. Konstruieren Sie ein 95%-Konfidenzintervall für die Punktschätzung.

------------------------------------------------------------------------

Da uns gesagt wird, dass die Punktschätzung mit einer Normalverteilung modelliert werden kann:

\vspace{-5mm}

$$\text{Punktschätzung} \pm 1{,}96 \times SE = 0{,}20 \pm 1{,}96 \times 0{,}078 = (0{,}047; 0{,}353)$$

Wir sind zu 95% sicher, dass die Videokaufrate, die aus der Behandlung resultiert, zwischen 4,7% und 35,3% niedriger ist als in der Kontrollgruppe.
Da dieses Konfidenzintervall die 0 nicht enthält, stimmt es mit unserem früheren Hypothesentest überein, bei dem wir die Annahme „kein Unterschied" abgelehnt haben.

Beachten Sie, dass wir $SE = 0{,}078$ aus dem letzten Abschnitt verwendet haben.
Im Allgemeinen wäre es jedoch geeigneter, den SE für dieses Konfidenzintervall mithilfe von Stichprobenanteilen etwas anders neu zu berechnen.
Machen Sie sich jetzt keine Sorgen um dieses Detail, da die beiden resultierenden Standardfehler in diesem Fall fast identisch sind.
:::

### Beobachtete Daten

Betrachten Sie ein Experiment, das untersuchte, ob das Implantieren eines Stents im Gehirn eines Patienten, der einem Schlaganfall gefährdet ist, hilft, das Schlaganfallrisiko zu reduzieren.
Die Ergebnisse der ersten 30 Tage dieser Studie, die 451 Patienten umfasste, sind in @tbl-stentStudyResultsCIsection zusammengefasst.
Diese Ergebnisse sind überraschend!
Die Punktschätzung deutet darauf hin, dass Patienten, die Stents erhielten, möglicherweise ein *höheres* Schlaganfallrisiko haben: $p_{trmt} - p_{ctrl} = 0{,}090.$

```{r}
#| label: tbl-stentStudyResultsCIsection
#| tbl-cap: Descriptive statistics for 30-day results for the stent study.
#| tbl-pos: H
stent30 |>
  count(group, outcome) |>
  pivot_wider(names_from = outcome, values_from = n, values_fill = 0) |>
  janitor::adorn_totals(where = c("row", "col")) |>
  kbl(
    linesep = "", booktabs = TRUE,
    col.names = c("Group", "No event", "Stroke", "Total")
  ) |>
  kable_styling(
    bootstrap_options = c("striped", "condensed"),
    latex_options = c("striped"), full_width = FALSE
  ) |>
  column_spec(1:4, width = "7em")
```

::: {.data data-latex=""}
Die Daten [`stent30`](http://openintrostat.github.io/openintro/reference/stent30.html) sind im R-Paket [**openintro**](http://openintrostat.github.io/openintro) zu finden.
:::

### Variabilität der Statistik

::: {.workedexample data-latex=""}
Betrachten Sie die Stent-Studie und ihre Ergebnisse.
Die notwendigen Bedingungen, um sicherzustellen, dass die Punktschätzung $p_{trmt} - p_{ctrl} = 0{,}090$ annähernd normal ist, wurden für Sie überprüft, und der Standardfehler der Schätzung beträgt $SE = 0{,}028.$ Konstruieren Sie ein 95%-Konfidenzintervall für die Änderung der 30-Tage-Schlaganfallraten durch die Verwendung des Stents.

------------------------------------------------------------------------

Die Bedingungen für die Anwendung des Normalmodells wurden bereits überprüft, daher können wir mit der Konstruktion des Konfidenzintervalls fortfahren:

$$\text{Punktschätzung} \pm 1{,}96 \times SE = 0{,}090 \pm 1{,}96 \times 0{,}028 = (0{,}035; 0{,}145)$$

Wir sind zu 95% sicher, dass das Implantieren eines Stents im Gehirn eines Schlaganfallpatienten das Schlaganfallrisiko innerhalb von 30 Tagen um eine Rate von 0,035 bis 0,145 erhöht hat.
Dieses Konfidenzintervall kann auch analog zu einem Hypothesentest verwendet werden: Da das Intervall die 0 nicht enthält (vollständig über 0 liegt), bedeutet dies, dass die Daten überzeugende Belege dafür liefern, dass der in der Studie verwendete Stent das Schlaganfallrisiko innerhalb von 30 Tagen verändert hat.
:::

Wie bei Hypothesentests sind Konfidenzintervalle unvollkommen.
Etwa 1-zu-20 korrekt konstruierte 95%-Konfidenzintervalle werden den interessierenden Parameter nicht erfassen, einfach aufgrund natürlicher Variabilität in den beobachteten Daten.
@fig-95PercentConfidenceInterval zeigt 25 Konfidenzintervalle für einen Anteil, die aus 25 verschiedenen Datensätzen konstruiert wurden, die alle aus derselben Population stammten, bei der der wahre Anteil $p = 0{,}3$ war. Jedoch enthielt 1 dieser 25 Konfidenzintervalle den wahren Wert nicht.
Das Intervall, das $p=0{,}3$ nicht erfasst, liegt nicht an schlechter Wissenschaft.
Stattdessen liegt es an natürlicher Variabilität, und wir sollten *erwarten*, dass einige unserer Intervalle den interessierenden Parameter verfehlen.
Über ein Leben von 95%-Intervallen sollten Sie erwarten, dass 5% Ihrer berichteten Intervalle den interessierenden Parameter verfehlen (leider werden Sie nie wissen, welche Ihrer berichteten Intervalle den Parameter erfasst haben und welche ihn verfehlt haben).

```{r}
#| label: fig-95PercentConfidenceInterval
#| fig-cap: |
#|   Twenty-five samples of size $n=300$ were collected from a population with
#|   $p = 0.30.$ For each sample, a confidence interval was created to try to capture
#|   the true proportion $p.$ However, 1 of these 25 intervals did not capture $p = 0.30.$
#| fig-asp: 0.5
#| fig-alt: |
#|   A series of 25 horizontal lines are drawn, representing each of 25 different
#|   samples. Each vertical line starts at the value of the lower bound of the confidence
#|   interval and ends at the value of the upper bound of the confidence interval which
#|   was created from that particular sample. In the center of the line is a solid dot
#|   at the observed proportion of successes for that particular sample. A dashed vertical
#|   line runs through the horizontal lines at p = 0.3 (which is the true value of the
#|   population proportion). 24 of the 25 horizontal lines cross the vertical line at
#|   0.3, but one of the horizontal lines is completely lower than 0.3. The line that
#|   does not cross 0.3 is colored red because the confidence interval from that particular
#|   sample would not have captured the true population proportion.

set.seed(4747)
num.sim <- 25
n <- 300
p <- 0.3
p.hat <- rbinom(num.sim, n, p) / n
SE <- sqrt(p.hat * (1 - p.hat) / n)
par(mar = c(2, 1, 1, 1), mgp = c(2.7, 0.9, 0))
xR <- p + 4 * c(-1, 1) * max(SE)
yR <- c(0, 25)
plot(xR, yR,
  type = "n", xlab = "",
  ylab = "", axes = FALSE
)
abline(v = p, lty = 2, col = IMSCOL["gray", "full"])
axis(1,
  at = p + c(-0.05, 0, 0.05),
  c("0.25", "p = 0.30", "0.35"), cex.axis = 1
)
for (i in 1:num.sim) {
  ci <- p.hat[i] + 2 * c(-1, 1) * SE[i]
  if (abs(p.hat[i] - p) > 2 * SE[i]) {
    col <- IMSCOL["red", "full"]
    points(p.hat[i], i, cex = 1.4, col = col)
  } else {
    col <- IMSCOL["blue", "full"]
  }
  points(p.hat[i], i, pch = 20, cex = 1.2, col = col)
  lines(ci, rep(i, 2), col = col)
}
```

::: {.guidedpractice data-latex=""}
In @fig-95PercentConfidenceInterval enthält ein Intervall nicht den wahren Anteil, $p = 0{,}3.$ Bedeutet dies, dass es ein Problem mit den ausgewählten Datensätzen gab?[^13-foundations-mathematical-18]
:::

[^13-foundations-mathematical-18]: Nein.
    Genau wie einige Beobachtungen mehr als 1,96 Standardabweichungen vom Mittelwert auftreten, werden einige Punktschätzungen mehr als 1,96 Standardfehler vom Parameter entfernt sein.
    Ein Konfidenzintervall bietet nur einen plausiblen Wertebereich für einen Parameter.
    Während wir sagen könnten, dass andere Werte anhand der Daten unplausibel sind, bedeutet dies nicht, dass sie unmöglich sind.

### Interpretation von Konfidenzintervallen

Ein aufmerksames Auge könnte die etwas umständliche Sprache bemerkt haben, die zur Beschreibung von Konfidenzintervallen verwendet wird.

::: {.important data-latex=""}
**Korrekte Interpretation des Konfidenzintervalls.**

Wir sind zu XX% sicher, dass der Populationsparameter zwischen *unten* und *oben* liegt (wobei *unten* und *oben* beide numerische Werte sind).

**Falsche** Sprache könnte versuchen, das Konfidenzintervall als den Populationsparameter mit einer bestimmten Wahrscheinlichkeit erfassend zu beschreiben.

Dies ist einer der häufigsten Fehler: Obwohl es nützlich sein mag, es als eine Wahrscheinlichkeit zu betrachten, quantifiziert das Konfidenzniveau nur, wie plausibel es ist, dass der Parameter im Intervall liegt.
:::

Eine weitere besonders wichtige Überlegung zu Konfidenzintervallen ist, dass sie *nur versuchen, den Populationsparameter zu erfassen*.
Unsere Intervalle sagen nichts über die Sicherheit der Erfassung einzelner Beobachtungen, eines Anteils der Beobachtungen oder über die Erfassung von Punktschätzungen aus.
Konfidenzintervalle bieten eine Intervallschätzung und versuchen, **Populationsparameter** zu erfassen.

\index{confidence interval}

\clearpage

## Kapitelrückblick {#sec-chp13-review}

### Zusammenfassung

Wir können den Prozess der Verwendung des Normalmodells wie folgt zusammenfassen:

-   **Formulieren Sie die Forschungsfrage.** Das mathematische Modell kann sowohl auf den Hypothesentest- als auch auf den Konfidenzintervall-Rahmen angewendet werden. Stellen Sie sicher, dass Ihre Forschungsfrage durch das am besten geeignete Inferenzverfahren adressiert wird.
-   **Sammeln Sie Daten mit einer Beobachtungsstudie oder einem Experiment.** Um die Forschungsfrage zu beantworten, sammeln Sie Daten zu den interessierenden Variablen. Beachten Sie, dass Ihre Daten eine Zufallsstichprobe aus einer Population sein können oder Teil eines randomisierten Experiments sein können.
-   **Modellieren Sie die Zufälligkeit der Statistik.** In vielen Fällen wird die Normalverteilung ein ausgezeichnetes Modell für die mit der interessierenden Statistik verbundene Zufälligkeit sein. Der Zentrale Grenzwertsatz sagt uns, dass bei ausreichend großem Stichprobenumfang Stichprobenmittelwerte (die entweder als Anteil oder als Stichprobenmittelwert berechnet werden können) annähernd normal verteilt sein werden, wenn sie beschreiben, wie die Statistiken von Stichprobe zu Stichprobe variieren.
-   **Berechnen Sie die Variabilität der Statistik.** Erarbeiten Sie mithilfe von Formeln die Standardabweichung (oder typischerweise eine Schätzung der Standardabweichung, die als Standardfehler bezeichnet wird) der Statistik. Der SE der Statistik gibt Informationen darüber, wie weit die beobachtete Statistik vom hypothetisierten Nullwert (bei einem Hypothesentest) oder vom unbekannten Populationsparameter (bei der Erstellung eines Konfidenzintervalls) entfernt ist.
-   **Verwenden Sie die Normalverteilung, um die Variabilität zu quantifizieren.** Die Normalverteilung liefert eine Wahrscheinlichkeit, die misst, wie wahrscheinlich es ist, dass Ihre beobachteten und hypothetisierten (oder beobachteten und unbekannten) Parameter um den gemessenen Betrag abweichen. Die Ungewöhnlichkeit (oder Nicht-Ungewöhnlichkeit) der Abweichung wird die Schlussfolgerung zur Forschungsfrage bilden.
-   **Ziehen Sie eine Schlussfolgerung.** Berichten Sie anhand des p-Werts oder des Konfidenzintervalls aus der Analyse über die interessierende Forschungsfrage. Achten Sie auch darauf, die Schlussfolgerung in einfacher Sprache zu formulieren, damit gelegentliche Leser die Ergebnisse verstehen können.

@tbl-chp13-summary bietet einen weiteren Blick auf den mathematischen Modellansatz zur Inferenz.

```{r}
#| label: tbl-chp13-summary
#| tbl-cap: Summary of mathematical models as an inferential statistical method.
#| tbl-pos: H
inference_method_summary_table |>
  filter(question != "What are the technical conditions?") |>
  select(question, mathematical) |>
  kbl(
    linesep = "\\addlinespace", booktabs = TRUE,
    col.names = c("Question", "Answer")
  ) |>
  kable_styling(
    bootstrap_options = c("striped", "condensed"),
    latex_options = c("striped"), full_width = TRUE
  ) |>
  column_spec(1, width = "15em")
```

\clearpage

### Begriffe

Die in diesem Kapitel eingeführten Begriffe sind in @tbl-terms-chp-13 aufgeführt.
Wenn Sie sich nicht sicher sind, was einige dieser Begriffe bedeuten, empfehlen wir Ihnen, im Text zurückzugehen und ihre Definitionen zu überprüfen.
Sie sollten sie leicht als **fett gedruckten Text** erkennen können.

```{r}
#| label: tbl-terms-chp-13
#| tbl-cap: Terms introduced in this chapter.
#| tbl-pos: H
make_terms_table(terms_chp_13)
```

\clearpage

## Übungen {#sec-chp13-exercises}

Antworten auf Aufgaben mit ungeraden Nummern finden Sie in [Anhang -@sec-exercise-solutions-13].

::: {.exercises data-latex=""}
{{< include exercises/_13-ex-foundations-mathematical.qmd >}}
:::
