# Entscheidungsfehler {#sec-foundations-decision-errors}

```{r}
#| include: false
source("_common.R")
```

::: {.chapterintro data-latex=""}
Die Verwendung von Daten zur Treffen von Inferenzentscheidungen über größere Grundgesamtheiten ist kein perfekter Prozess.
Wie in [Kapitel -@sec-foundations-randomization] gezeigt, führt ein kleiner p-Wert typischerweise dazu, dass der Forscher die Nullhypothese ablehnt.
Manchmal können Daten jedoch einen kleinen p-Wert erzeugen, wenn die Nullhypothese tatsächlich wahr ist und die Daten einfach eine hohe Variabilität aufweisen.
Hier beschreiben wir die Fehler, die bei Hypothesentests auftreten können, wie die verschiedenen Fehlertypen definiert und quantifiziert werden und welche Möglichkeiten es gibt, Fehler nach Möglichkeit zu vermeiden.
:::

\index{decision errors}

Hypothesentests sind nicht fehlerfrei.
Denken Sie nur an das Rechtssystem: Unschuldige werden manchmal fälschlicherweise verurteilt, und Schuldige kommen manchmal frei.
Ebenso können Daten zu falschen Schlussfolgerungen führen.
Was statistische Hypothesentests jedoch vom Rechtssystem unterscheidet, ist, dass unser Rahmen es uns ermöglicht, zu quantifizieren und zu kontrollieren, wie oft Daten zu einer falschen Schlussfolgerung führen.

Bei einem Hypothesentest gibt es zwei konkurrierende Hypothesen: die Null- und die Alternativhypothese.
Wir treffen eine Aussage darüber, welche wahr sein könnte, aber wir könnten falsch liegen.
Es gibt vier mögliche Szenarien bei einem Hypothesentest, die in @tbl-fourHTScenarios zusammengefasst sind.

```{r}
#| label: tbl-fourHTScenarios
#| tbl-cap: Four different scenarios for hypothesis tests.
#| tbl-pos: H
ht_scenarios <- tribble(
  ~Truth, ~`Reject null hypothesis`, ~`Fail to reject null hypothesis`,
  "Null hypothesis is true", "Type I error", "Good decision",
  "Alternative hypothesis is true", "Good decision", "Type II error"
)

ht_scenarios |>
  kbl(linesep = "", booktabs = TRUE) |>
  add_header_above(c("", "Test conclusion" = 2)) |>
  kable_styling(bootstrap_options = c("striped", "condensed"), latex_options = c("striped"), full_width = FALSE) |>
  column_spec(1, width = "14em") |>
  column_spec(2:3, width = "12em")
```

Ein **Fehler 1. Art**\index{Type I error} liegt vor, wenn die Nullhypothese abgelehnt wird, obwohl $H_0$ tatsächlich wahr ist.
Da wir die Nullhypothese in den Studien zur Geschlechtsdiskriminierung und zu den Opportunitätskosten abgelehnt haben, ist es möglich, dass wir in einer oder beiden Studien einen Fehler 1. Art begangen haben.
Ein **Fehler 2. Art**\index{Type II error} liegt vor, wenn die Nullhypothese nicht abgelehnt wird, obwohl die Alternativhypothese tatsächlich wahr ist.

```{r}
#| include: false
terms_chp_14 <- c("Type I error", "Type II error")
```

::: {.workedexample data-latex=""}
Vor einem US-amerikanischen Gericht ist der Angeklagte entweder unschuldig $(H_0)$ oder schuldig $(H_A).$ Was stellt in diesem Kontext ein Fehler 1. Art dar?
Was stellt ein Fehler 2. Art dar?
@tbl-fourHTScenarios könnte dabei hilfreich sein.

------------------------------------------------------------------------

Begeht das Gericht einen Fehler 1. Art, bedeutet das, dass der Angeklagte unschuldig ist $(H_0$ wahr), aber fälschlicherweise verurteilt wird.
Ein Fehler 2. Art bedeutet, dass das Gericht $H_0$ nicht ablehnen konnte (d. h. die Person nicht verurteilte), obwohl sie tatsächlich schuldig war $(H_A$ wahr).
:::

::: {.guidedpractice data-latex=""}
Betrachten Sie die Studie zu den Opportunitätskosten, bei der wir zu dem Schluss kamen, dass Studierende weniger wahrscheinlich einen DVD-Kauf tätigten, wenn sie daran erinnert wurden, dass nicht jetzt ausgegebenes Geld später ausgegeben werden könnte.
Was würde in diesem Kontext ein Fehler 1. Art darstellen?[^14-foundations-errors-1]
:::

[^14-foundations-errors-1]: Ein Fehler 1. Art in diesem Kontext würde bedeuten, dass das Erinnern der Studierenden daran, dass nicht jetzt ausgegebenes Geld später ausgegeben werden kann, ihre Kaufgewohnheiten nicht beeinflusst, obwohl die im Experiment gefundenen starken Belege (die Daten, die das Gegenteil nahelegen) dagegen sprechen.
    Beachten Sie, dass dies *nicht* notwendigerweise bedeutet, dass mit den Daten etwas nicht stimmte oder dass wir einen Rechenfehler gemacht haben.
    Manchmal führen Daten uns einfach zur falschen Schlussfolgerung, weshalb wissenschaftliche Studien oft wiederholt werden, um erste Erkenntnisse zu überprüfen.

::: {.workedexample data-latex=""}
Wie könnten wir die Rate der Fehler 1. Art vor US-amerikanischen Gerichten reduzieren?
Welchen Einfluss hätte dies auf die Rate der Fehler 2. Art?

------------------------------------------------------------------------

Um die Rate der Fehler 1. Art zu senken, könnten wir unseren Standard für eine Verurteilung von „über jeden vernünftigen Zweifel hinaus" auf „über jeden denkbaren Zweifel hinaus" anheben, sodass weniger Menschen fälschlicherweise verurteilt werden.
Dies würde es jedoch auch schwieriger machen, tatsächlich schuldige Personen zu verurteilen, weshalb wir mehr Fehler 2. Art begehen würden.
:::

::: {.guidedpractice data-latex=""}
Wie könnten wir die Rate der Fehler 2. Art vor US-amerikanischen Gerichten reduzieren?
Welchen Einfluss hätte dies auf die Rate der Fehler 1. Art?[^14-foundations-errors-2]
:::

[^14-foundations-errors-2]: Um die Rate der Fehler 2. Art zu senken, wollen wir mehr schuldige Personen verurteilen.
    Wir könnten die Verurteilungsstandards von „über jeden vernünftigen Zweifel hinaus" auf „über einen kleinen Zweifel hinaus" senken.
    Das Senken der Beweislast für Schuld führt auch zu mehr ungerechtfertigten Verurteilungen und erhöht damit die Rate der Fehler 1. Art.

\index{decision errors}

Das obige Beispiel und die geführte Übung vermitteln eine wichtige Lektion: Wenn wir die Häufigkeit eines Fehlertyps reduzieren, begehen wir in der Regel mehr des anderen Typs.

## Signifikanzniveau

Das **Signifikanzniveau**\index{discernibility level}\index{significance level} gibt den Grenzwert für den p-Wert an, der zur Entscheidung „Nullhypothese ablehnen" führt. Die Wahl eines Signifikanzniveaus für einen Test ist in vielen Kontexten wichtig, und das traditionelle Niveau beträgt 0,05.
Es kann jedoch manchmal hilfreich sein, das Signifikanzniveau je nach Anwendungsfall anzupassen.
Wir können ein Niveau wählen, das je nach den Konsequenzen der aus dem Test gezogenen Schlussfolgerungen kleiner oder größer als 0,05 ist.

Wenn ein Fehler 1. Art gefährlich oder besonders kostspielig ist, sollten wir ein kleines Signifikanzniveau wählen (z. B. 0,01 oder 0,001).
Wenn wir sehr vorsichtig mit der Ablehnung der Nullhypothese sein wollen, fordern wir sehr starke Belege zugunsten der Alternative $H_A$, bevor wir $H_0$ ablehnen würden.

Wenn ein Fehler 2. Art relativ gefährlicher oder viel kostspieliger ist als ein Fehler 1. Art, sollten wir ein höheres Signifikanzniveau wählen (z. B. 0,10).
Hier wollen wir vorsichtig sein, $H_0$ nicht abzulehnen, wenn die Nullhypothese tatsächlich falsch ist.

```{r}
#| include: false
terms_chp_14 <- c(terms_chp_14, "discernibility level", "significance level")
```

::: {.tip data-latex=""}
**Signifikanzniveaus sollten die Konsequenzen von Fehlern widerspiegeln.**

Das für einen Test gewählte Signifikanzniveau sollte die realen Konsequenzen eines Fehlers 1. oder 2. Art widerspiegeln.
:::

## Zweiseitige Hypothesen {#sec-two-sided-hypotheses}

\index{hypothesis testing}

In [Kapitel -@sec-foundations-randomization] haben wir untersucht, ob Frauen diskriminiert wurden und ob ein einfacher Trick Studierende etwas sparsamer machen könnte.
In diesen beiden Fallstudien haben wir tatsächlich einige Möglichkeiten außer Acht gelassen:

-   Was, wenn *Männer* tatsächlich diskriminiert werden?
-   Was, wenn der Geldtrick Studierende dazu bringt, *mehr* auszugeben?

Diese Möglichkeiten wurden in unseren ursprünglichen Hypothesen oder Analysen nicht berücksichtigt.
Die Vernachlässigung der zusätzlichen Alternativen mag natürlich erschienen sein, da die Daten in die Richtungen zeigten, in denen wir die Probleme formuliert haben.
Es gibt jedoch zwei Gefahren, wenn wir Möglichkeiten ignorieren, die unseren Daten widersprechen oder mit unserer Weltsicht in Konflikt stehen:

1.  Die Formulierung einer Alternativhypothese, die einfach der Richtung entspricht, in die die Daten zeigen, erhöht in der Regel die Rate der Fehler 1. Art.
    Nach all der Arbeit, die wir geleistet haben (und weiterhin leisten werden), um die Fehlerquoten bei Hypothesentests streng zu kontrollieren, kann eine unvorsichtige Konstruktion der Alternativhypothesen diese harte Arbeit zunichte machen.

2.  Wenn wir nur Alternativhypothesen verwenden, die mit unserer Weltsicht übereinstimmen, unterwerfen wir uns einem **Bestätigungsfehler**\index{confirmation bias}, d. h., wir suchen nach Daten, die unsere Ideen unterstützen.
    Das ist nicht sehr wissenschaftlich, und wir können es besser machen!

Die ursprünglichen Hypothesen, die wir gesehen haben, werden als **einseitige Hypothesentests**\index{one-sided hypothesis test} bezeichnet, weil sie nur eine Richtung der Möglichkeiten untersucht haben.
Solche Hypothesen sind angemessen, wenn wir ausschließlich an der einzelnen Richtung interessiert sind, aber in der Regel wollen wir alle Möglichkeiten berücksichtigen.
Dazu lernen wir **zweiseitige Hypothesentests**\index{two-sided hypothesis test} im Kontext einer neuen Studie kennen, die die Auswirkungen der Verwendung von Blutverdünnern auf Patienten untersucht, die eine kardiopulmonale Reanimation (CPR) erhalten haben.

```{r}
#| include: false
terms_chp_14 <- c(terms_chp_14, "confirmation bias", "one-sided hypothesis test", "two-sided hypothesis test")
```

Die kardiopulmonale Reanimation (CPR) ist ein Verfahren, das bei Personen angewendet wird, die einen Herzanfall erleiden, wenn keine anderen Notfallressourcen verfügbar sind.
Dieses Verfahren hilft, einen gewissen Blutkreislauf aufrechtzuerhalten, um eine Person am Leben zu erhalten, aber CPR-Brustkompressionen können auch innere Verletzungen verursachen.
Innere Blutungen und andere durch CPR verursachte Verletzungen erschweren weitere Behandlungsbemühungen.
Zum Beispiel können Blutverdünner eingesetzt werden, um ein Blutgerinnsel zu lösen, das den Herzanfall verursacht, sobald ein Patient ins Krankenhaus kommt.
Blutverdünner wirken sich jedoch negativ auf innere Verletzungen aus.

Hier betrachten wir ein Experiment mit Patienten, die CPR bei einem Herzanfall erhalten haben und anschließend in ein Krankenhaus eingeliefert wurden.
Jedem Patienten wurde zufällig entweder ein Blutverdünner (Behandlungsgruppe) oder kein Blutverdünner (Kontrollgruppe) zugewiesen.
Die interessierende Ergebnisvariable war, ob der Patient mindestens 24 Stunden überlebt hatte.
[@Bottiger:2001]

::: {.data data-latex=""}
Die Daten [`cpr`](http://openintrostat.github.io/openintro/reference/cpr.html) sind im R-Paket [**openintro**](http://openintrostat.github.io/openintro) zu finden.
:::

::: {.workedexample data-latex=""}
Formulieren Sie Hypothesen für diese Studie in gewöhnlicher und statistischer Sprache.
Sei $p_C$ die tatsächliche Überlebensrate von Personen, die keinen Blutverdünner erhalten (entsprechend der Kontrollgruppe), und $p_T$ die Überlebensrate für Personen, die einen Blutverdünner erhalten (entsprechend der Behandlungsgruppe).

------------------------------------------------------------------------

Wir wollen verstehen, ob Blutverdünner hilfreich oder schädlich sind.
Wir werden beide Möglichkeiten mit einem zweiseitigen Hypothesentest untersuchen.

-   $H_0:$ Blutverdünner haben keinen allgemeinen Überlebenseffekt, d. h., die Überlebensanteile sind in jeder Gruppe gleich.
    $p_T - p_C = 0.$

-   $H_A:$ Blutverdünner haben einen Einfluss auf das Überleben, entweder positiv oder negativ, aber nicht null.
    $p_T - p_C \neq 0.$

Beachten Sie, dass bei einem einseitigen Hypothesentest die resultierenden Hypothesen wie folgt gewesen wären:

-   $H_0:$ Blutverdünner haben keinen positiven allgemeinen Überlebenseffekt, d. h., die Überlebensanteile für die Blutverdünnergruppe sind gleich oder niedriger als die der Kontrollgruppe.
    $p_T - p_C \leq 0.$

-   $H_A:$ Blutverdünner haben einen positiven Einfluss auf das Überleben.
    $p_T - p_C > 0.$
:::

An dem Experiment nahmen 50 Patienten teil, die keinen Blutverdünner erhielten, und 40 Patienten, die einen erhielten.
Die Studienergebnisse sind in @tbl-cpr-summary dargestellt.

```{r}
#| label: tbl-cpr-summary
#| tbl-cap: |
#|   Results for the CPR study. Patients in the treatment group were given a
#|   blood thinner, and patients in the control group were not.
#| tbl-pos: H
cpr |>
  mutate(
    outcome = str_to_title(outcome),
    group   = str_to_title(group)
  ) |>
  count(group, outcome) |>
  pivot_wider(names_from = outcome, values_from = n) |>
  janitor::adorn_totals(where = c("row", "col")) |>
  kbl(
    linesep = "", booktabs = TRUE,
    col.names = c("Group", "Died", "Survived", "Total"),
    align = "lccc"
  ) |>
  kable_styling(
    bootstrap_options = c("striped", "condensed"),
    latex_options = c("striped"),
    full_width = FALSE
  ) |>
  column_spec(1:4, width = "7em")
```

::: {.guidedpractice data-latex=""}
Wie hoch ist die beobachtete Überlebensrate in der Kontrollgruppe?
Und in der Behandlungsgruppe?
Geben Sie außerdem eine Punktschätzung $(\hat{p}_T - \hat{p}_C)$ für den wahren Unterschied in den Überlebensanteilen der Grundgesamtheit zwischen den beiden Gruppen an: $p_T - p_C.$[^14-foundations-errors-3]
:::

[^14-foundations-errors-3]: Beobachtete Überlebensrate der Kontrolle: $\hat{p}_C = \frac{11}{50} = 0{,}22.$ Überlebensrate der Behandlung: $\hat{p}_T = \frac{14}{40} = 0{,}35.$ Beobachteter Unterschied: $\hat{p}_T - \hat{p}_C = 0{,}35 - 0{,}22 = 0{,}13.$

Gemäß der Punktschätzung überleben bei Patienten, die außerhalb des Krankenhauses CPR erhalten haben, zusätzliche 13 % dieser Patienten, wenn sie mit Blutverdünnern behandelt werden.
Wir fragen uns jedoch, ob dieser Unterschied leicht durch den Zufall erklärt werden könnte, wenn die Behandlung keinen Einfluss auf das Überleben hat.

Wie in früheren Studien werden wir simulieren, welche Art von Unterschieden wir allein durch den Zufall unter der Nullhypothese erwarten würden.
Indem wir die Patientenakten zufällig einer „simulierten Behandlung" oder „simulierten Kontrolle" zuweisen, erhalten wir eine neue Gruppierung.
Wenn wir diese Simulation 1.000 Mal wiederholen, können wir eine **Nullverteilung**\index{null distribution} der in @fig-CPR-study-right-tail gezeigten Unterschiede aufbauen.

```{r}
#| include: false
terms_chp_14 <- c(terms_chp_14, "null distribution")
```

```{r}
#| label: fig-CPR-study-right-tail
#| fig-cap: |
#|   Null distribution of the point estimate for the difference in proportions,
#|   $\hat{p}_T - \hat{p}_C.$ The shaded right tail shows observations that are
#|   at least as large as the observed difference, 0.13.
#| fig-alt: |
#|   Histogram of the null distribution of the point estimate for the difference
#|   in proportions, $\hat{p}_T - \hat{p}_C.$ The shaded right tail shows
#|   observations that are at least as large as the observed difference, 0.13.
#| fig-asp: 0.5
set.seed(47)
cpr_rand_dist <- cpr |>
  specify(response = outcome, explanatory = group, success = "survived") |>
  hypothesize(null = "independence") |>
  generate(reps = 1000, type = "permute") |>
  calculate(stat = "diff in props", order = c("treatment", "control")) |>
  # simplify by rounding
  mutate(stat = round(stat, 3))

cpr_rand_dist |>
  ggplot(aes(x = stat)) +
  geom_histogram(binwidth = 0.05) +
  labs(
    y = NULL,
    x = "Difference in randomized survival rates\n(treatment - control)",
    title = "1,000 randomized differences"
  ) +
  theme(
    axis.title.y = element_blank(),
    axis.text.y = element_blank(),
    axis.ticks.y = element_blank()
  ) +
  gghighlight(stat >= 0.13)

cpr_tail <- cpr_rand_dist |>
  filter(stat >= 0.13) |>
  summarise(n() / 1000) |>
  pull()
```

Die Fläche des rechten Schwanzes beträgt `r cpr_tail`.
(Hinweis: Es ist nur ein Zufall, dass wir auch $\hat{p}_T - \hat{p}_C=0{,}13$ haben.) Im Gegensatz zur Berechnung des p-Werts in früheren Studien ist der p-Wert dieses Tests jedoch nicht die berechnete Schwanzfläche, d. h., er beträgt nicht `r cpr_tail`!

Der p-Wert ist definiert als die Wahrscheinlichkeit, ein Ergebnis zu beobachten, das mindestens so günstig für die Alternativhypothese ist wie der beobachtete Unterschied.
In diesem Fall würden auch Unterschiede kleiner oder gleich -0,13 gleich starke Belege zugunsten der Alternativhypothese liefern wie ein Unterschied von +0,13.
Ein Unterschied von -0,13 würde einer 13 % höheren Überlebensrate in der Kontrollgruppe als in der Behandlungsgruppe entsprechen.
In @fig-CPR-study-p-value haben wir auch diese Unterschiede im linken Schwanz der Verteilung hervorgehoben.
Diese zwei hervorgehobenen Schwänze bieten eine visuelle Darstellung des p-Werts für einen zweiseitigen Test.

```{r}
#| label: fig-CPR-study-p-value
#| fig-cap: |
#|   Null distribution of the point estimate for the difference in proportions,
#|   $\hat{p}_T - \hat{p}_C.$ All values that are at least as extreme as +0.13
#|   but in either direction away from 0 are shaded.
#| fig-alt: |
#|   Histogram of the null distribution of the point estimate for the difference
#|   in proportions, $\hat{p}_T - \hat{p}_C.$ All values that are at least as
#|   extreme as +0.13 but in either direction away from 0 are shaded.
#| fig-asp: 0.5
cpr_rand_dist |>
  ggplot(aes(x = stat)) +
  geom_histogram(binwidth = 0.05) +
  labs(
    y = NULL,
    x = "Difference in randomized survival rates\n(treatment - control)",
    title = "1,000 randomized differences"
  ) +
  theme(
    axis.title.y = element_blank(),
    axis.text.y = element_blank(),
    axis.ticks.y = element_blank()
  ) +
  gghighlight(stat >= 0.13 | stat <= -0.13)
```

Bei einem zweiseitigen Test nehmen wir den einzelnen Schwanz (in diesem Fall 0,131) und verdoppeln ihn, um den p-Wert zu erhalten: 0,262.
Da dieser p-Wert größer als 0,05 ist, lehnen wir die Nullhypothese nicht ab.
Das heißt, wir finden keine überzeugenden Belege dafür, dass der Blutverdünner einen Einfluss auf das Überleben von Patienten hat, die vor der Einlieferung ins Krankenhaus CPR erhalten haben.

::: {.important data-latex=""}
**Standardmäßig einen zweiseitigen Test verwenden.**

Wir wollen bei der Analyse von Daten und Belegen rigoros sein und einen offenen Geist bewahren.
Verwenden Sie einen einseitigen Hypothesentest nur, wenn Sie wirklich ausschließlich an einer Richtung interessiert sind.
:::

::: {.important data-latex=""}
**Berechnung eines p-Werts für einen zweiseitigen Test.**

Berechnen Sie zunächst den p-Wert für einen Schwanz der Verteilung und verdoppeln Sie dann diesen Wert, um den zweiseitigen p-Wert zu erhalten.
Das ist alles!
:::

\vspace{-3mm}

::: {.workedexample data-latex=""}
Betrachten Sie die Situation des medizinischen Beraters.
Jetzt, da Sie über einseitige und zweiseitige Tests Bescheid wissen: Welchen Typ halten Sie für angemessener?

------------------------------------------------------------------------

Die Situation wurde im Kontext des hilfreich agierenden Beraters formuliert (was uns ursprünglich zu einem einseitigen Test geführt hat), aber was, wenn der Berater tatsächlich *schlechter* als der Durchschnitt abschnitt?
Würde uns das interessieren?
Mehr denn je!
Da sich herausstellt, dass uns ein Befund in beide Richtungen interessiert, sollten wir einen zweiseitigen Test durchführen.
Der p-Wert für den zweiseitigen Test ist das Doppelte des einseitigen Tests; hier würde der simulierte p-Wert 0,2444 betragen.
:::

\vspace{-5mm}

Im Allgemeinen verdoppeln wir bei einem zweiseitigen p-Wert die einzelne Schwanzfläche, was ein vernünftiger Ansatz bleibt, auch wenn die Verteilung asymmetrisch ist.
Dieser Ansatz kann jedoch zu p-Werten größer als 1 führen, wenn die Punktschätzung sehr nahe am Mittelwert der Nullverteilung liegt; in solchen Fällen schreiben wir, dass der p-Wert 1 beträgt.
Auch sehr große p-Werte, die auf diese Weise berechnet werden (z. B. 0,85), können leicht überschätzt sein.
Typischerweise machen wir uns nicht allzu viele Gedanken über die Genauigkeit sehr großer p-Werte, da sie zur gleichen Analyseschlussfolgerung führen, auch wenn der Wert leicht abweicht.

## Kontrolle der Rate der Fehler 1. Art

Jetzt, da wir den Unterschied zwischen einseitigen und zweiseitigen Tests verstehen, müssen wir erkennen, wann wir welchen Typ verwenden sollten.
Aufgrund der erhöhten Fehlerraten ist es niemals in Ordnung, zweiseitige Tests nach der Beobachtung der Daten in einseitige Tests umzuwandeln.
Die Konsequenzen der Missachtung dieses Rates werden im nächsten Beispiel untersucht.

::: {.workedexample data-latex=""}
Mit $\alpha=0{,}05$ zeigen wir, dass ein freies Wechseln von zweiseitigen zu einseitigen Tests dazu führt, dass wir doppelt so viele Fehler 1. Art machen wie beabsichtigt.

------------------------------------------------------------------------

Angenommen, wir sind daran interessiert, irgendeinen Unterschied von 0 zu finden.
Wir haben unten eine glatt aussehende **Nullverteilung** erstellt, die die durch den Zufall entstehenden Unterschiede darstellt.

```{r}
#| label: type1ErrorDoublingExampleFigure
#| fig-alt: |
#|   Density curve of a normal distribution with mean 0 and standard deviation 1.
#|   The shaded regions represent areas where we would reject $H_0$ under the
#|   bad practices considered in when $\alpha = 0.05.$
#| fig-asp: 0.4
#| out-width: 60%
#| fig-align: center
par(mar = c(2, 0, 0, 0))
normTail(U = 1.65, L = -1.65, col = IMSCOL["blue", "full"])
arrows(-2, 0.17, -1.9, 0.08, length = 0.07, lwd = 1.5)
text(-1.92, 0.21, "5%", cex = 1.2)
arrows(2, 0.17, 1.9, 0.08, length = 0.07, lwd = 1.5)
text(2.08, 0.21, "5%", cex = 1.2)
```

Angenommen zunächst, der Stichprobenunterschied war größer als 0.
Bei einem einseitigen Test würden wir $H_A:$ Unterschied $> 0$ festlegen. Wenn der beobachtete Unterschied in die oberen 5 % der Verteilung fällt, würden wir $H_0$ ablehnen, da der p-Wert nur der einzelne Schwanz wäre.
Wenn $H_0$ also wahr ist, lehnen wir $H_0$ fälschlicherweise etwa 5 % der Zeit ab, wenn das Stichprobenmittel über dem Nullwert liegt, wie oben gezeigt.

Angenommen dann, der Stichprobenunterschied war kleiner als 0.
Bei einem einseitigen Test würden wir $H_A:$ Unterschied $< 0$ festlegen. Wenn der beobachtete Unterschied in die unteren 5 % der Abbildung fällt, würden wir $H_0$ ablehnen. Das heißt, wenn $H_0$ wahr ist, würden wir diese Situation etwa 5 % der Zeit beobachten.

Indem wir diese beiden Szenarien untersuchen, können wir feststellen, dass wir einen Fehler 1. Art $5\%+5\%=10\%$ der Zeit begehen, wenn wir den „besten" einseitigen Test für die Daten wechseln dürfen.
Das ist doppelt so hoch wie die Fehlerrate, die wir mit unserem Signifikanzniveau vorgeschrieben haben: $\alpha=0{,}05$!
:::

::: {.important data-latex=""}
**Hypothesentests sollten *vor* der Betrachtung der Daten aufgestellt werden.**

Nach der Beobachtung von Daten ist es verlockend, einen zweiseitigen Test in einen einseitigen Test umzuwandeln.
Vermeiden Sie diese Versuchung.
Hypothesen sollten *vor* der Beobachtung der Daten aufgestellt werden.
:::

\index{hypothesis testing}

## Teststärke {#sec-pow}

Obwohl wir hier nicht im Detail darauf eingehen werden, ist die Teststärke ein wichtiges Thema für weiterführende Überlegungen nach dem Verständnis der Grundlagen des Hypothesentestens.
Eine gute Teststärkenanalyse ist ein wichtiger vorbereitender Schritt für jede Studie, da sie darüber informiert, ob die gesammelten Daten ausreichen, um Ihre Forschung allgemein zu belegen.

Bei der Planung eines Experiments gibt es oft zwei konkurrierende Überlegungen:

-   Wir wollen genügend Daten sammeln, um wichtige Effekte erkennen zu können.
-   Das Sammeln von Daten kann kostspielig sein, und bei Experimenten mit Menschen kann es für die Patienten mit einem gewissen Risiko verbunden sein.

Bei der Planung einer Studie möchten wir wissen, wie wahrscheinlich es ist, einen Effekt zu erkennen, der uns wichtig ist.
Mit anderen Worten: Wenn es einen realen Effekt gibt, und dieser Effekt groß genug ist, um praktischen Wert zu haben, mit welcher Wahrscheinlichkeit erkennen wir diesen Effekt?
Diese Wahrscheinlichkeit wird als **Teststärke**\index{power} bezeichnet, und wir können sie für verschiedene Stichprobengrößen oder verschiedene Effektgrößen berechnen.

::: {.important data-latex=""}
**Teststärke.**

Die Teststärke ist die Wahrscheinlichkeit, die Nullhypothese abzulehnen, wenn die Alternativhypothese wahr ist.

Wie leicht ein Effekt erkannt werden kann, hängt sowohl davon ab, wie groß der Effekt ist (z. B. wie gut die medizinische Behandlung ist), als auch von der Stichprobengröße.
:::

Wir betrachten die Teststärke als die Wahrscheinlichkeit, dass Sie durch Ihre Wissenschaft reich und berühmt werden.
Damit Ihre Wissenschaft Aufsehen erregt, brauchen Sie gute Ideen!
Das heißt, Sie werden nicht berühmt, wenn Sie zufällig einen einzelnen Fehler 1. Art finden, der die Nullhypothese ablehnt.
Stattdessen werden Sie berühmt, wenn Ihre Wissenschaft sehr gut und wichtig ist (d. h., wenn die Alternativhypothese wahr ist).
Je besser Ihre Wissenschaft ist (d. h. je besser die medizinische Behandlung), desto größer ist die *Effektgröße* und desto leichter wird es für Sie sein, andere von Ihrer Arbeit zu überzeugen.

Nicht nur muss Ihre Wissenschaft solide sein, sondern Sie brauchen auch Belege (d. h. Daten), die den Effekt zeigen.
Wenige Beobachtungen (z. B. $n = 2)$ sind kaum überzeugend, wegen allgemein bekannter Ideen natürlicher Variabilität.
Tatsächlich gilt: Je größer der Datensatz, der Belege für Ihre wissenschaftliche Behauptung liefert, desto wahrscheinlicher ist es, dass Sie die Gemeinschaft davon überzeugen, dass Ihre Idee richtig ist.

Obwohl eine vollständige Diskussion der relativen Teststärke den Rahmen dieses Textes übersteigt, könnten Sie daran interessiert sein zu wissen, dass gepaarte t-Tests (diskutiert in @sec-mathpaired) oft mächtiger sind als unabhängige t-Tests (diskutiert in @sec-math2samp), weil die Paarung die inhärente Variabilität über Beobachtungen hinweg reduziert.
Darüber hinaus sind, da der Median fast immer variabler ist als der Mittelwert, Tests auf Basis des Mittelwerts mächtiger als Tests auf Basis des Medians.
Das bedeutet, dass die Reduzierung der Variabilität (je nach Versuchsdesign und Analyseaufbau auf unterschiedliche Weise erreicht) einen Test mächtiger macht, in dem Sinne, dass die Daten eher die Nullhypothese ablehnen.

```{r}
#| include: false
terms_chp_14 <- c(terms_chp_14, "power")
```

\clearpage

## Kapitelzusammenfassung {#sec-chp15-review}

### Zusammenfassung

Obwohl das Hypothesentesten einen starken Rahmen für datenbasierte Entscheidungen bietet, müssen Sie als Analyst verstehen, wie und wann der Prozess schief gehen kann.
Das heißt, denken Sie immer daran, dass die Schlussfolgerung eines Hypothesentests möglicherweise nicht korrekt ist!
Manchmal werden wir die Nullhypothese versehentlich ablehnen, wenn sie wahr ist, und damit einen Fehler 1. Art begehen; manchmal werden wir die Nullhypothese nicht ablehnen, wenn die Alternativhypothese wahr ist, und damit einen Fehler 2. Art begehen.
Die Teststärke quantifiziert, wie wahrscheinlich es ist, Daten zu erhalten, die die Nullhypothese ablehnen, wenn die Alternative tatsächlich wahr ist; die Teststärke wird erhöht, wenn größere Stichproben genommen werden.

### Begriffe

Die in diesem Kapitel eingeführten Begriffe werden in @tbl-terms-chp-14 vorgestellt.
Wenn Sie sich bei einigen dieser Begriffe nicht sicher sind, empfehlen wir Ihnen, im Text zurückzugehen und ihre Definitionen zu überprüfen.
Sie sollten sie leicht als **fett gedruckten Text** erkennen können.

```{r}
#| label: tbl-terms-chp-14
#| tbl-cap: Terms introduced in this chapter.
#| tbl-pos: H
make_terms_table(terms_chp_14)
```

\clearpage

## Übungen {#sec-chp14-exercises}

Antworten auf Übungen mit ungeraden Nummern finden Sie in [Anhang -@sec-exercise-solutions-14].

::: {.exercises data-latex=""}
{{< include exercises/_14-ex-foundations-errors.qmd >}}
:::
