# Inferenz für lineare Regression mit einem einzelnen Prädiktor {#sec-inf-model-slr}

```{r}
#| include: false

source("_common.R")
```

\chaptermark{Inferenz für Regression mit einem einzelnen Prädiktor}

\vspace{-3mm}

::: {.chapterintro data-latex=""}
Wir verbinden nun die Ideen der Inferenzanalysen mit den beschreibenden Modellen aus [Kapitel -@sec-model-slr].
Insbesondere werden wir die Kleinste-Quadrate-Regressionsgerade verwenden, um zu testen, ob es eine Beziehung zwischen zwei stetigen Variablen gibt.
Zusätzlich werden wir Konfidenzintervalle erstellen, die die Steigung der linearen Regressionsgeraden quantifizieren.
Da wir nun darauf abzielen, eine numerische Antwortvariable (für lineare Modelle) oder eine binäre Antwortvariable (für logistische Modelle) vorherzusagen, stellen wir weiterhin Fragen zur Variabilität des Modells von Stichprobe zu Stichprobe.
Die Stichprobenvariabilität wird die Schlussfolgerungen über die Population informieren, die gezogen werden können.

Viele der inferenziellen Ideen sind den in früheren Kapiteln behandelten bemerkenswert ähnlich.
Die technischen Bedingungen für lineare Modelle werden typischerweise grafisch bewertet, obwohl die Unabhängigkeit der Beobachtungen weiterhin von größter Bedeutung ist.

Wir ermutigen die Lesenden, breit über die vorliegenden Modelle nachzudenken, ohne sich zu sehr auf die genauen p-Werte zu verlassen, die von der statistischen Software gemeldet werden.
Die Inferenz bei Modellen mit mehreren erklärenden Variablen kann unter Data-Snooping leiden, was zu falsch-positiven Behauptungen führt.
Wir geben einige Hinweise und hoffen, dass die Lesenden ihr statistisches Wissen nach der Bearbeitung des Materials in diesem Text weiter vertiefen werden.
:::

```{r}
#| include: false
terms_chp_24 <- c("inference with single predictor regression")
```

\vspace{-7mm}

## Fallstudie: Sandwich-Laden

### Beobachtete Daten

Wir beginnen das Kapitel mit einem hypothetischen Beispiel, das die lineare Beziehung zwischen den für die Werbung einer Sandwich-Restaurantkette ausgegebenen Dollar und dem monatlichen Umsatz beschreibt.
Das hypothetische Beispiel dient dem Zweck, zu veranschaulichen, wie ein lineares Modell von Stichprobe zu Stichprobe variiert.
Da wir das Beispiel und die Daten (und die gesamte Population) erfunden haben, können wir viele Stichproben aus der Population nehmen, um die Variabilität zu visualisieren.
Beachten Sie, dass wir im wirklichen Leben immer genau eine Stichprobe (d.h. einen Datensatz) haben, und durch den Inferenzprozess stellen wir uns vor, was hätte passieren können, wenn wir eine andere Stichprobe genommen hätten.
Die Veränderung von Stichprobe zu Stichprobe führt zu einem Verständnis dafür, wie sich der einzelne beobachtete Datensatz von der Population der Werte unterscheidet, was typischerweise das grundlegende Ziel der Inferenz ist.

\clearpage

Betrachten Sie die folgende hypothetische Population aller Sandwich-Läden einer bestimmten Kette in @fig-sandpop.
In dieser erfundenen Welt hat der CEO tatsächlich alle relevanten Daten und kann sie daher hier aufzeichnen.
Der CEO ist allwissend und kann das Populationsmodell aufschreiben, das die wahre Populationsbeziehung zwischen den Werbeausgaben und dem Umsatz beschreibt.
Es scheint eine lineare Beziehung zwischen den Werbeausgaben und dem Umsatz (beide in \$1.000) zu bestehen.

```{r}
#| label: fig-sandpop
#| fig-cap: |
#|   Revenue as a linear model of advertising dollars for a population of sandwich
#|   stores, in thousands of dollars.
#| fig-alt: |
#|   Scatterplot with advertising amount on the x-axis and revenue on the y-axis. 
#|   A linear model is superimposed. The points show a reasonably strong and
#|   positive linear trend.
set.seed(4747)
popsize <- 1000
ad <- rnorm(popsize, 4, 1)
rev <- 12 + 4.7 * ad + rnorm(popsize, 0, 8)
sandwich <- tibble(ad, rev)

ggplot(sandwich, aes(x = ad, y = rev)) +
  geom_point(alpha = 0.5, size = 2) +
  geom_smooth(method = "lm", se = FALSE, fullrange = TRUE) +
  scale_x_continuous(labels = label_dollar(suffix = "K")) +
  scale_y_continuous(labels = label_dollar(suffix = "K")) +
  labs(
    x = "Amount spent on advertising",
    y = "Revenue",
    title = "Chain sandwich store",
    subtitle = "Hypothetical population"
  ) +
  coord_cartesian(ylim = c(0, 65))
```

Sie erinnern sich vielleicht aus @sec-model-slr, dass das Populationsmodell lautet: $$y = \beta_0 + \beta_1 x + \varepsilon.$$

Auch hier kann der allwissende CEO (mit den vollständigen Populationsinformationen) das wahre Populationsmodell aufschreiben: $$\texttt{erwarteter Umsatz} = 11{,}23 + 4{,}8 \times \texttt{Werbung}.$$

### Variabilität der Statistik

Leider ist der CEO in unserem Szenario nicht bereit, den vollständigen Datensatz herauszugeben, aber er erlaubt potenziellen Franchise-Käufern, eine kleine Stichprobe der Daten zu sehen, damit der potenzielle Käufer entscheiden kann, ob er eine neue Filiale eröffnen möchte.
Der CEO ist bereit, jedem potenziellen Franchise-Käufer eine zufällige Stichprobe von Daten aus 20 Geschäften zu geben.

Wie bei jedem numerischen Merkmal, das eine Teilmenge der Population beschreibt, wird die geschätzte Steigung einer Stichprobe von Stichprobe zu Stichprobe variieren.
Betrachten Sie das lineare Modell, das den Umsatz (in \$1.000) basierend auf den Werbeausgaben (in \$1.000) beschreibt.

Das Kleinste-Quadrate-Regressionsmodell verwendet die Daten, um eine lineare Stichprobe-Anpassung zu finden: $$\hat{y} = b_0 + b_1 x.$$

Zwei zufällige Stichproben von 20 Geschäften zeigen unterschiedliche Kleinste-Quadrate-Regressionsgeraden in @fig-sand-samp-1 und @fig-sand-samp-2, je nachdem, welche Beobachtungen ausgewählt werden.
Beide Trends ähneln denen in @fig-sandpop, die die Population beschreibt.

```{r}
set.seed(470)
sandwich2 <- sandwich |>
  sample_n(size = 20)
sandwich3 <- sandwich |>
  sample_n(size = 20)
sandwich_many <- sandwich |>
  rep_sample_n(size = 20, replace = FALSE, reps = 50)
```

```{r}
#| label: fig-sand-samp
#| fig-cap: |
#|   Two random samples of 20 stores from the entire population. A linear 
#|   trend between advertising and revenue is observed in both.
#| fig-subcap: 
#|   - First sample.
#|   - Second sample.
#| fig-alt: |
#|   For two random samples of 20 stores, scatterplots with advertising amount on 
#|   the x-axis and revenue on the y-axis. Linear models are superimposed. 
#|   The points in each plot show reasonably strong and positive linear trends.
#| layout-ncol: 2
#| out-width: 100%
#| fig-width: 5
ggplot(sandwich2, aes(x = ad, y = rev)) +
  geom_point(size = 3, fill = IMSCOL["green", "full"], color = "#FFFFFF", shape = 22) +
  geom_smooth(method = "lm", se = FALSE, fullrange = TRUE, color = IMSCOL["green", "full"]) +
  scale_x_continuous(labels = label_dollar(suffix = "K")) +
  scale_y_continuous(labels = label_dollar(suffix = "K")) +
  labs(
    x = "Amount spent on advertising",
    y = "Revenue",
    title = "Chain sandwich store",
    subtitle = "Random sample of 20 stores"
  ) +
  coord_cartesian(ylim = c(0, 65))

ggplot(sandwich3, aes(x = ad, y = rev)) +
  geom_point(size = 3, fill = IMSCOL["gray", "full"], color = "#FFFFFF", shape = 23) +
  geom_smooth(method = "lm", se = FALSE, fullrange = TRUE, color = IMSCOL["gray", "full"]) +
  scale_x_continuous(labels = label_dollar(suffix = "K")) +
  scale_y_continuous(labels = label_dollar(suffix = "K")) +
  labs(
    x = "Amount spent on advertising",
    y = "Revenue",
    title = "Chain sandwich store",
    subtitle = "Another random sample of 20 stores"
  ) +
  coord_cartesian(ylim = c(0, 65))
```

\vspace{-5mm}

@fig-sand-samp12 zeigt die beiden Stichproben und die Kleinste-Quadrate-Regressionen aus @fig-sand-samp auf demselben Plot.
Wir können sehen, dass die beiden Geraden unterschiedlich sind.
Das heißt, es gibt **Variabilität** in der Regressionsgerade von Stichprobe zu Stichprobe.
Das Konzept der Stichprobenvariabilität haben Sie bereits kennengelernt, aber in dieser Lektion werden Sie sich auf die Variabilität der Geraden konzentrieren, die häufig durch die Variabilität einer einzelnen Statistik gemessen wird: **der Steigung der Geraden**.

```{r}
#| include: false
terms_chp_24 <- c(terms_chp_24, "variability of the slope")
```

```{r}
#| label: fig-sand-samp12
#| fig-cap: |
#|   The linear models from the two random samples are quite similar,
#|   but not exactly the same.
#| fig-alt: |
#|   For two different random samples, superimposed onto the same plot, 
#|   scatterplot with advertising amount on the x-axis and revenue on the y-axis. 
#|   Two linear models are plotted to demonstrate that the lines are very similar, 
#|   yet they are not the same.
#| fig-asp: 0.5   
ggplot() +
  geom_point(data = sandwich2, aes(x = ad, y = rev), 
             size = 3, shape = 22,
             fill = IMSCOL["green", "full"], color = "#FFFFFF") +
  geom_smooth(data = sandwich2, aes(x = ad, y = rev), 
              method = "lm", se = FALSE, fullrange = TRUE, 
              color = IMSCOL["green", "full"]) +
  geom_point(data = sandwich3, aes(x = ad, y = rev), 
             size = 3, , shape = 23,
             fill = IMSCOL["gray", "full"], color = "#FFFFFF") +
  geom_smooth(data = sandwich3, aes(x = ad, y = rev), 
              method = "lm", se = FALSE, fullrange = TRUE, 
              color = IMSCOL["gray", "full"]) +
  scale_x_continuous(labels = label_dollar(suffix = "K")) +
  scale_y_continuous(labels = label_dollar(suffix = "K")) +
  labs(
    x = "Amount spent on advertising",
    y = "Revenue",
    title = "Chain sandwich store",
    subtitle = "Two random samples of 20 stores"
  ) +
  coord_cartesian(ylim = c(0, 65))
```

@fig-slopes zeigt Kleinste-Quadrate-Geraden, die an viele weitere zufällige Stichproben von 20 aus der Population angepasst wurden.

\vspace{-5mm}

```{r}
#| label: fig-slopes
#| fig-cap: |
#|   If repeated samples of size 20 are taken from the entire population, each
#|   linear model will be slightly different. The red line provides the linear fit to
#|   the entire population.
#| fig-alt: |
#|   An x-y coordinate system with least squares regression lines from many 
#|   random samples of size 20 (no points are plotted). The lines vary around the 
#|   true population line. On the x-axis is advertising amount; on the y-axis 
#|   is revenue.
#| fig-asp: 0.5   
ggplot() +
  geom_smooth(
    data = sandwich_many, aes(x = ad, y = rev, group = replicate),
    method = "lm", se = FALSE, fullrange = TRUE, 
    color = IMSCOL["gray", "f2"], size = 0.5
  ) +
  geom_smooth(
    data = sandwich, aes(x = ad, y = rev), method = "lm", se = FALSE,
    fullrange = TRUE, color = IMSCOL["red", "full"]
  ) +
  scale_x_continuous(labels = label_dollar(suffix = "K")) +
  scale_y_continuous(labels = label_dollar(suffix = "K")) +
  labs(
    x = "Amount spent on advertising",
    y = "Revenue",
    title = "Chain sandwich store",
    subtitle = "Many random samples of 20 stores"
  ) +
  coord_cartesian(ylim = c(0, 65))
```

\clearpage

Sie bemerken vielleicht in @fig-slopes, dass die von den Geraden gegebenen $\hat{y}$-Werte in der Mitte des Datensatzes viel konsistenter sind als an den Enden.
Der Grund dafür ist, dass die Daten selbst die Geraden so verankern, dass die Gerade durch den Mittelpunkt der Datenwolke verlaufen muss.
Der Effekt der fächerförmigen Geraden ist, dass vorhergesagte Umsätze für Werbung nahe \$4.000 viel genauer sein werden als die Umsatzvorhersagen für \$1.000 oder \$7.000 Werbung.

Die Verteilung der Steigungen (für Stichproben der Größe $n=20$) ist in @fig-sand20lm zu sehen.

```{r}
#| label: fig-sand20lm
#| fig-cap: |
#|   Variability of slope estimates from many different samples of stores,
#|   each of size 20.
#| fig-alt: |
#|   Histogram of the slope values from many random samples of size 20. 
#|   The slope estimates vary from about 2.1 to 8. The histogram is reasonably
#|   bell-shaped.
sandwich_many_lm <- sandwich_many |>
  group_by(replicate) |>
  do(tidy(lm(rev ~ ad, data = .))) |>
  filter(term == "ad")

ggplot(sandwich_many_lm, aes(x = estimate)) +
  geom_histogram(binwidth = 0.5) +
  labs(
    x = "Slope estimate",
    y = "Count",
    title = "Chain sandwich store",
    subtitle = "Many random samples of 20 stores"
  )
```

Denken Sie daran, dass das in dieser Einleitung beschriebene Beispiel hypothetisch ist.
Das heißt, wir haben eine gesamte Population erstellt, um zu demonstrieren, wie die Steigung einer Geraden von Stichprobe zu Stichprobe variieren würde.
Die Werkzeuge in diesem Lehrbuch sind darauf ausgelegt, nur eine einzige Stichprobe von Daten auszuwerten.
Bei tatsächlichen Studien haben wir keine wiederholten Stichproben, sodass wir keine wiederholten Stichproben verwenden können, um die Variabilität der Steigungen zu visualisieren.
Wir haben in diesem Text Variabilität in Stichproben gesehen, daher sollte es nicht überraschend sein, dass verschiedene Stichproben unterschiedliche lineare Modelle produzieren werden.
Es ist jedoch schön, die durch verschiedene Steigungen produzierten linearen Modelle visuell zu betrachten.
Darüber hinaus kann das Histogramm der Stichprobenstatistiken, wie bei der Messung der Variabilität früherer Statistiken (z.B. $\overline{X}_1 - \overline{X}_2$ oder $\hat{p}_1 - \hat{p}_2$), Informationen bezüglich inferenzieller Überlegungen liefern.

In den folgenden Abschnitten wird die Verteilung (d.h. das Histogramm) von $b_1$ (dem geschätzten Steigungskoeffizienten) auf dieselben drei Arten konstruiert, die Ihnen inzwischen möglicherweise vertraut sind.
Zunächst (in @sec-randslope) wird die Verteilung von $b_1$ wenn $\beta_1 = 0$ durch Randomisierung (Permutation) der Antwortvariablen konstruiert.
Als nächstes (in @sec-bootbeta1) können wir die Daten bootstrappen, indem wir zufällige Stichproben der Größe $n$ aus dem ursprünglichen Datensatz nehmen.
Und zuletzt (in @sec-mathslope) verwenden wir mathematische Werkzeuge, um die Variabilität mithilfe der $t$-Verteilung zu beschreiben, die erstmals in @sec-one-mean-math eingeführt wurde.

\clearpage

## Randomisierungstest für die Steigung {#sec-randslope}

\index{randomization test for the slope}

Betrachten Sie Daten zu 100 zufällig ausgewählten Geburten, die ursprünglich vom US-Gesundheitsministerium gesammelt wurden.
Einige der Variablen sind in @fig-babyweight dargestellt.

Das wissenschaftliche Forschungsinteresse liegt darin, die lineare Beziehung zwischen dem Geburtsgewicht des Babys (in Pfund) und der Anzahl der Schwangerschaftswochen zu bestimmen.
Der Datensatz ist sehr reichhaltig und verdient eine Erkundung, aber für dieses Beispiel konzentrieren wir uns nur auf das Gewicht des Babys.

::: {.data data-latex=""}
Die [`births14`](http://openintrostat.github.io/openintro/reference/births14.html)-Daten sind im R-Paket [**openintro**](http://openintrostat.github.io/openintro) zu finden.
Wir werden mit einer zufälligen Stichprobe von 100 Beobachtungen aus diesen Daten arbeiten.
:::

```{r}
#| include: false
terms_chp_24 <- c(terms_chp_24, "randomization test for the slope")
```

```{r}
#| label: fig-babyweight
#| fig-cap: |
#|   Weight of baby at birth (in lbs) as plotted by four other birth variables
#|   (mother's weight gain, mother's age, number of hospital visits, and weeks
#|   gestation).
#| fig-alt: |
#|   Four different scatterplots, all with weight of baby on the y-axis. 
#|   On the x-axis are weight gained by mother, mother's age, number of hospital 
#|   visits, and weeks gestation. Weeks gestation and weight of baby show the 
#|   strongest linear relationship (which is positive).
set.seed(47)
births14_100 <- births14 |>
  drop_na() |>
  sample_n(100)

p_gained <- ggplot(births14_100) +
  geom_jitter(aes(y = weight, x = gained)) +
  xlab("Weight gained by mother") +
  ylab("Weight of baby")
p_mage <- ggplot(births14_100) +
  geom_jitter(aes(y = weight, x = mage)) +
  xlab("Mother's age") +
  ylab("Weight of baby")
p_visits <- ggplot(births14_100) +
  geom_jitter(aes(y = weight, x = visits)) +
  xlab("Number of hospital visits during pregnancy") +
  ylab("Weight of baby")
p_weeks <- ggplot(births14_100) +
  geom_jitter(aes(x = weeks, y = weight)) +
  xlab("Weeks of gestation") +
  ylab("Weight of baby")

p_gained + p_mage + p_visits + p_weeks +
  plot_layout(ncol = 2)
```

Wie Sie bereits gesehen haben, basiert die statistische Inferenz typischerweise auf der Aufstellung einer Nullhypothese, die anschließend abgelehnt werden soll.
Im linearen Modell-Kontext könnten wir hoffen, eine lineare Beziehung zwischen `weeks` und `weight` in Situationen zu haben, in denen die Schwangerschaftswochen bekannt sind und das Gewicht des Babys vorhergesagt werden muss.

Die relevanten Hypothesen für den linearen Modell-Kontext können in Bezug auf den Populationssteigungsparameter geschrieben werden.
Hier bezieht sich die Population auf eine größere Population von Geburten in den USA.

-   $H_0: \beta_1= 0$, es gibt keine lineare Beziehung zwischen `weight` und `weeks`.
-   $H_A: \beta_1 \ne 0$, es gibt eine lineare Beziehung zwischen `weight` und `weeks`.

Erinnern Sie sich daran, dass wir beim Randomisierungstest eine Variable permutieren, um jede bestehende Beziehung zwischen den Variablen zu eliminieren.
Das heißt, wir setzen die Nullhypothese als wahr voraus und messen die natürliche Variabilität in den Daten aufgrund der Stichprobenziehung, aber **nicht** aufgrund einer Korrelation der Variablen.
@fig-permweightScatter-1 zeigt die beobachteten Daten und @fig-permweightScatter-2 eine Permutation der Variable `weight`.
Der aufmerksame Beobachter kann erkennen, dass jeder der beobachteten Werte für `weight` (und für `weeks`) sowohl im ursprünglichen Datenplot als auch im permutierten `weight`-Plot vorhanden ist, aber `weight` und `weeks` Gestation sind für eine gegebene Geburt nicht mehr zugeordnet.
Das heißt, jeder `weight`-Wert wird einer neuen `weeks` Gestation zufällig zugeordnet.

Durch wiederholtes Permutieren der Antwortvariablen ist jedes beobachtete Muster im linearen Modell nur auf den Zufall zurückzuführen (und nicht auf eine zugrunde liegende Beziehung).
Der Randomisierungstest vergleicht die aus der permutierten Antwortvariablen berechneten Steigungen mit der beobachteten Steigung.
Wenn die beobachtete Steigung nicht mit den Steigungen aus der Permutation übereinstimmt, können wir schlussfolgern, dass es eine zugrunde liegende Beziehung gibt (und dass die Steigung nicht nur auf den Zufall zurückzuführen ist).

```{r}
#| label: fig-permweightScatter
#| fig-cap: |
#|   Permutation removes the linear relationship between `weight` and `weeks`.
#|   Repeated permutations allow for quantifying the variability in the slope
#|   under the condition that there is no linear relationship (i.e., that the
#|   null hypothesis is true).
#| fig-subcap: 
#|   - Original data.
#|   - Permuted data.
#| fig-alt: |
#|   Two scatterplots, both with length of gestation on the x-axis and weight 
#|   of baby on the y-axis. The left panel is the original data. The right panel 
#|   is data where the weight of the baby has been permuted across the
#|   observations.
#| out-width: 100%
#| layout-ncol: 2
#| fig-width: 5
set.seed(4747)
ggplot(births14_100) +
  geom_point(aes(x = weeks, y = weight)) +
  labs(
    x = "Length of gestation (weeks)",
    y = "Weight of baby (lbs)",
    title = "Original data"
  )

ggplot(births14_100) +
  geom_point(aes(x = weeks, y = sample(weight))) +
  labs(
    x = "Length of gestation (weeks)",
    y = "Permuted weight of baby (lbs)",
    title = "Permuted data"
  )
```

### Beobachtete Daten

Wir werden weiterhin die Geburtsdaten verwenden, um die lineare Beziehung zwischen `weight` und `weeks` Gestation zu untersuchen.
Beachten Sie, dass das Kleinste-Quadrate-Modell (siehe @sec-model-slr), das die Beziehung beschreibt, in @tbl-ls-births angegeben ist.
Die Spalten in @tbl-ls-births werden weiter in @sec-mathslope beschrieben.

```{r}
#| label: tbl-ls-births
#| tbl-cap: |
#|   The least squares estimates of the intercept and slope are given in 
#|   the estimate column. The observed slope is 0.335.
#| tbl-pos: H
lm(weight ~ weeks, data = births14_100) |>
  tidy() |>
  mutate(p.value = ifelse(p.value < 0.0001, "<0.0001", round(p.value, 4))) |>
  kbl(linesep = "", booktabs = TRUE, 
      digits = 2, align = "lrrrr") |>
  kable_styling(bootstrap_options = c("striped", "condensed"), 
                latex_options = c("striped")) |>
  column_spec(1, width = "10em", monospace = TRUE) |>
  column_spec(2:5, width = "5em")
```

### Variabilität der Statistik

Nach der Permutation der Daten kann die Kleinste-Quadrate-Schätzung der Geraden berechnet werden.
Wiederholte Permutationen und Steigungsberechnungen beschreiben die Variabilität der Geraden (d.h. der Steigung) nur aufgrund der natürlichen Variabilität und nicht aufgrund einer Beziehung zwischen `weight` und `weeks` Gestation.
@fig-permweekslm zeigt zwei verschiedene Permutationen von `weight` und die resultierenden linearen Modelle.

```{r}
#| label: fig-permweekslm
#| fig-cap: |
#|   Two permutations of `weight` with slightly different least 
#|   squares regression lines.
#| fig-subcap:
#|   - First permutation.
#|   - Second permutation.
#| fig-alt: |
#|   Two scatterplots, both with length of gestation on the x-axis and 
#|   weight of baby on the y-axis. Each plot includes data where the weight of 
#|   the baby has been permuted across the observations. The two different 
#|   permutations produce slightly different least squares regression lines.
#| out-width: 100%
#| layout-ncol: 2
#| fig-width: 5
set.seed(470)
ggplot(births14_100, aes(x = weeks, y = sample(weight))) +
  geom_point() +
  geom_smooth(method = "lm", se = FALSE, fullrange = TRUE) +
  labs(
    y = "Permuted weight of baby (lbs)",
    x = "Length of gestation (weeks)",
    title = "First permutation of weight"
  )

ggplot(births14_100, aes(x = weeks, y = sample(weight))) +
  geom_point() +
  geom_smooth(method = "lm", se = FALSE, fullrange = TRUE) +
  labs(
    y = "Permuted weight of baby (lbs)",
    x = "Length of gestation (weeks)",
    title = "Second permutation of weight"
  )
```

Wie Sie sehen können, ist die Steigung der permutierten Daten manchmal positiv, manchmal negativ.
Da die Randomisierung unter der Bedingung stattfindet, dass keine zugrunde liegende Beziehung besteht (weil die Antwortvariable vollständig mit der erklärenden Variablen vermischt ist), erwarten wir, dass das Zentrum der zufälligen Steigungsverteilung bei null liegt.

### Beobachtete Statistik vs. Nullstatistiken

```{r}
#| label: fig-nulldistBirths
#| fig-cap: |
#|   Histogram of slopes given different permutations of the `weight` variable.
#|   The vertical red line is at the observed value of the slope, 0.335.
#| fig-alt: |
#|   Histogram of slopes describing the linear model from permuted weight 
#|   regressed on weeks gestation. The permuted slopes range from -0.15 to +0.15 
#|   and are nowhere near the observed slope value of 0.335.
#| fig-asp: 0.48
perm_slope <- births14_100 |>
  specify(weight ~ weeks) |>
  hypothesize(null = "independence") |>
  generate(reps = 1000, type = "permute") |>
  calculate(stat = "slope")

obs_slope <- births14_100 |>
  specify(weight ~ weeks) |>
  calculate(stat = "slope") |>
  pull()

ggplot(data = perm_slope, aes(x = stat)) +
  geom_histogram() +
  geom_vline(xintercept = obs_slope, color = IMSCOL["red", "full"]) +
  labs(x = "Randomly generated slopes", y = "Count")
```

\vspace{-2mm}

Wie wir aus @fig-nulldistBirths sehen können, kam eine Steigungsschätzung, die so extrem ist wie die beobachtete Steigungsschätzung (die rote Linie), bei vielen wiederholten Permutationen der Variable `weight` nie vor.
Das heißt, wenn tatsächlich keine lineare Beziehung zwischen `weight` und `weeks` bestünde, würde die natürliche Variabilität der Steigungen Schätzungen zwischen ungefähr -0,15 und +0,15 produzieren.
Wir lehnen die Nullhypothese ab.
Daher glauben wir, dass die auf den Originaldaten beobachtete Steigung nicht nur auf die natürliche Variabilität zurückzuführen ist, und es gibt tatsächlich eine lineare Beziehung zwischen dem Gewicht des Babys und den Schwangerschaftswochen für Geburten in den USA.

\vspace{-2mm}

## Bootstrap-Konfidenzintervall für die Steigung {#sec-bootbeta1}

\index{bootstrap CI for the slope}

Wie wir in früheren Kapiteln gesehen haben, können wir Bootstrapping verwenden, um die Stichprobenverteilung der Statistik von Interesse (hier die Steigung) ohne die Nullannahme keiner Beziehung zu schätzen (was die Bedingung beim Randomisierungstest war).
Da es nun darum geht, ein Konfidenzintervall zu erstellen, gibt es keine Nullhypothese, sodass es keinen Grund gibt, eine der Variablen zu permutieren.

```{r}
#| include: false
terms_chp_24 <- c(terms_chp_24, "bootstrap CI for the slope")
```

### Beobachtete Daten

Wenn wir zu den Geburtsdaten zurückkehren, möchten wir möglicherweise die Beziehung zwischen `mage` (Alter der Mutter) und `weight` betrachten.
Ist `mage` ein guter Prädiktor für `weight`?
Und wenn ja, was ist die Beziehung?
Das heißt, was ist die Steigung, die das durchschnittliche `weight` des Babys als Funktion von `mage` (Alter der Mutter) modelliert?
Das lineare Modell, das `weight` auf `mage` regressiert, ist in @tbl-ls-births-mage angegeben.

```{r}
#| echo: false
set.seed(4747)
births4 <- births14_100 |>
  sample_n(size = 100, replace = TRUE)
births5 <- births14_100 |>
  sample_n(size = 100, replace = TRUE)
births_many_BS <- births14_100 |>
  rep_sample_n(size = 100, replace = TRUE, reps = 50)
```

\vspace{-3mm}

```{r}
#| label: fig-magePlot
#| fig-cap: |
#|   Using the original data, the weight of baby as a linear model of 
#|   mother's age. Notice that the relationship between mother's age and weight 
#|   of baby is not as strong as the relationship we saw previously between 
#|   weeks gestation and weight of baby.
#| fig-alt: |
#|   Scatterplot with mother's age on the x-axis and baby's weight on the 
#|   y-axis. A linear model is superimposed. The points show a weak positive 
#|   linear trend.
#| fig-asp: 0.5
ggplot(births14_100) +
  geom_point(aes(x = mage, y = weight)) +
  geom_smooth(aes(x = mage, y = weight),
    method = "lm", se = FALSE,
    fullrange = TRUE, 
  ) +
  labs(x = "Mother's age", y = "Weight of baby")
```

```{r}
#| label: tbl-ls-births-mage
#| tbl-cap: |
#|   The least squares estimates of the intercept and slope are given in 
#|   the estimate column. The observed slope is 0.036.
#| tbl-pos: H
lm(weight ~ mage, data = births14_100) |>
  tidy() |>
  mutate(p.value = ifelse(p.value < 0.0001, "<0.0001", round(p.value, 4))) |>
  kbl(linesep = "", booktabs = TRUE, 
      digits = 2, align = "lrrrr") |>
  kable_styling(bootstrap_options = c("striped", "condensed"), 
                latex_options = c("striped")) |>
  column_spec(1, width = "10em", monospace = TRUE) |>
  column_spec(2:5, width = "5em")
```

### Variabilität der Statistik

Da es hier *nicht* um eine Nullverteilung geht, samplen wir mit Zurücklegen $n = 100$ Beobachtungen aus dem ursprünglichen Datensatz.
Denken Sie daran, dass bei Bootstrapping die Wiederholungsstichprobe immer dieselbe Anzahl von Beobachtungen hat wie der ursprüngliche Datensatz, um den Prozess der Stichprobenentnahme aus der Population zu imitieren.
Beim Sampeln im linearen Modell-Fall betrachten Sie jede Beobachtung als einen einzelnen Punkt.
Wenn der Punkt erneut gesampelt wird, werden sowohl die `weight`- als auch die `mage`-Messung beobachtet.
Die Messungen sind mit dem Punkt verbunden (d.h. mit der Geburt in der Stichprobe).

```{r}
#| label: fig-birth2BS
#| fig-cap: |
#|   Original and one bootstrap sample of the births data. It is difficult to 
#|   differentiate between the two plots, as (within a single bootstrap sample) 
#|   the observations which have been resampled twice are plotted as points on 
#|   top of one another. The red circles represent points in the original data 
#|   which were not included in the bootstrap sample. The blue circles represent 
#|   a data point that was repeatedly resampled (and is therefore darker) in the 
#|   bootstrap sample. The green circles represent a particular structure to the 
#|   data which is observed in both the original and bootstrap samples.
#| fig-subcap: 
#|   - Original data.
#|   - Bootstrapped data.
#| fig-alt: |
#|   Two scatterplots, both with mother's age on the x-axis and baby's weight 
#|   on the y-axis. The left plot is the original data. The right plot is the 
#|   bootstrapped data. Comparing the bootstrapped points to the original points, 
#|   we can see that some observations were sampled more than once, and some 
#|   observations were not selected for the bootstrap sample at all.
#| out-width: 100%
#| layout-ncol: 2
#| fig-width: 5
ggplot(births14_100) +
  geom_point(aes(x = mage, y = weight), alpha = 0.4) +
  geom_smooth(aes(x = mage, y = weight),
    method = "lm", se = FALSE,
    fullrange = TRUE
  ) +
  xlab("mother's age") +
  ylab("weight of baby") +
  ggtitle("Original data") +
  geom_point(x = 29, y = 9, color = IMSCOL["green", "full"], pch = 1, size = 8) +
  geom_point(x = 20, y = 6, color = IMSCOL["red", "full"], pch = 1, size = 8) +
  geom_point(x = 39, y = 9, pch = 1, size = 8)

ggplot(births5) +
  geom_point(aes(x = mage, y = weight), alpha = 0.4) +
  geom_smooth(aes(x = mage, y = weight),
    method = "lm", se = FALSE,
    fullrange = TRUE
  ) +
  xlab("mother's age") +
  ylab("weight of baby") +
  ggtitle("Bootstrap sample") +
  geom_point(x = 29, y = 9, color = IMSCOL["green", "full"], pch = 1, size = 8) +
  geom_point(x = 20, y = 6, color = IMSCOL["red", "full"], pch = 1, size = 8) +
  geom_point(x = 39, y = 9, pch = 1, size = 8)
```

@fig-birth2BS-1 zeigt die Originaldaten im Vergleich zu einer einzelnen Bootstrap-Stichprobe in @fig-birth2BS-2, was zu (leicht) unterschiedlichen linearen Modellen führt.
Die roten Kreise repräsentieren Punkte in den Originaldaten, die nicht in der Bootstrap-Stichprobe enthalten waren.
Die blauen Kreise repräsentieren einen Punkt, der wiederholt gesampelt wurde (und daher dunkler ist) in der Bootstrap-Stichprobe.
Die grünen Kreise repräsentieren eine bestimmte Struktur in den Daten, die sowohl in der Original- als auch in der Bootstrap-Stichprobe beobachtet wird.
Durch wiederholtes Resampling können wir Dutzende von gebottstrappten Steigungen auf demselben Plot in @fig-birthBS sehen.

```{r}
#| label: fig-birthBS
#| fig-cap: |
#|   Repeated bootstrap resamples of size 100 are taken from the original data. Each
#|   of the bootstrapped linear models is slightly different.
#| fig-alt: |
#|   An x-y coordinate system with least squares regression lines from many 
#|   bootstrap samples (no points are plotted). The lines vary around the observed 
#|   population line. On the x-axis is mother's age; on the y-axis is baby's weight.
ggplot(births_many_BS, aes(x = mage, y = weight, group = replicate)) +
  geom_smooth(method = "lm", se = FALSE, color = IMSCOL["blue", "f2"], fullrange = TRUE) +
  labs(
    x = "Mother's age",
    y = "Weight of baby"
  )
```

Denken Sie daran, dass wir zur Erstellung eines Konfidenzintervalls für die Steigung den Wertebereich finden müssen, den die Statistik (hier die Steigung) aus verschiedenen Bootstrap-Stichproben annimmt.
@fig-mageBSslopes ist ein Histogramm der relevanten gebottstrappten Steigungen.
Wir können sehen, dass ein 95%-Bootstrap-Perzentil-Intervall für die wahre Populationssteigung (-0,01, 0,081) beträgt.
Wir sind zu 95% zuversichtlich, dass für das Modell, das die Population der Geburten beschreibt und das Gewicht des Babys aus dem Alter der Mutter vorhersagt, eine Einheitserhöhung von `mage` (in Jahren) mit einer Erhöhung des vorhergesagten durchschnittlichen `weight` des Babys von -0,01 bis 0,081 Pfund verbunden ist. Beachten Sie, dass das Konfidenzintervall null enthält, die wahre Beziehung könnte also tatsächlich null sein!

```{r}
#| label: fig-mageBSslopes
#| fig-cap: |
#|   The original births data on baby's weight and mother's age is 
#|   bootstrapped 1,000 times. The histogram provides a sense for the 
#|   variability of the slope of the linear model from sample to sample.
#| fig-alt: |
#|   Histogram of the slopes computed from many bootstrapped samples. 
#|   The bootstrap samples range from -0.05 (with the 2.5 percentile at -0.01) to 
#|   +0.1 (with the 97.5 percentile at 0.081). The bootstrapped slopes form a 
#|   histogram that is reasonably symmetric and bell-shaped.
set.seed(47)
births_many_BS_1000 <- births14_100 |>
  rep_sample_n(size = 100, replace = TRUE, reps = 1000)

births_many_lm_BS <- births_many_BS_1000 |>
  group_by(replicate) |>
  do(tidy(lm(weight ~ mage, data = .))) |>
  filter(term == "mage")

lower <- round(quantile(births_many_lm_BS$estimate, 0.025), 3)
upper <- round(quantile(births_many_lm_BS$estimate, 0.975), 3)

ggplot(births_many_lm_BS, aes(x = estimate)) +
  geom_histogram() +
  annotate("segment", x = lower, xend = lower, y = 0, yend = 25, linetype = "dashed") +
  annotate("segment", x = upper, xend = upper, y = 0, yend = 25, linetype = "dashed") +
  annotate("text", x = lower, y = 35, label = "2.5 percentile\n-0.01", size = 5) +
  annotate("text", x = upper, y = 35, label = "97.5 percentile\n0.081", size = 5) +
  labs(
    x = "Bootstrapped values of the slope for predicting weight of baby from mother's age",
    y = NULL
  ) +
  theme(axis.text.y = element_blank())
```


::: {.workedexample data-latex=""}
Berechnen Sie mithilfe von @fig-mageBSslopes die Bootstrap-Schätzung des Standardfehlers der Steigung.
Finden Sie anhand des Bootstrap-Standardfehlers ein 95%-Bootstrap-SE-Konfidenzintervall für die wahre Populationssteigung und interpretieren Sie das Intervall im Kontext.

------------------------------------------------------------------------

Beachten Sie, dass die meisten gebottstrappten Steigungen zwischen -0,01 und +0,08 fallen (ein Bereich von 0,09).
Unter Verwendung der empirischen Regel (dass bei glockenförmigen Verteilungen die meisten Beobachtungen innerhalb von zwei Standardfehlern des Zentrums liegen) beträgt der Standardfehler der Steigungen ungefähr 0,0225.
Der kritische Wert für ein 95%-Konfidenzintervall ist $z^\star = 1,96$, was zu einem Konfidenzintervall von $b_1 \pm 1{,}96 \cdot SE \rightarrow 0{,}036 \pm 1{,}96 \cdot 0{,}0225 \rightarrow (-0{,}0081, 0{,}0801)$ führt. Das Bootstrap-SE-Konfidenzintervall ist nahezu identisch mit dem Bootstrap-Perzentil-Intervall.
Im Kontext sind wir zu 95% zuversichtlich, dass für das Modell, das die Population der Geburten beschreibt und das Gewicht des Babys aus dem Alter der Mutter vorhersagt, eine Einheitserhöhung von `mage` (in Jahren) mit einer Erhöhung des vorhergesagten durchschnittlichen `weight` des Babys von -0,0081 bis 0,0801 Pfund verbunden ist.
:::

## Mathematisches Modell zum Testen der Steigung {#sec-mathslope}

Wenn bestimmte technische Bedingungen zutreffen, ist es praktisch, mathematische Annäherungen zu verwenden, um den Steigungsparameter zu testen und zu schätzen.
Die Annäherungen bauen auf der $t$-Verteilung auf, die in @sec-inference-one-mean beschrieben wurde.
Das mathematische Modell ist oft korrekt und in der Regel einfach rechnerisch umzusetzen.
Die Gültigkeit der technischen Bedingungen wird in @sec-tech-cond-linmod ausführlich berücksichtigt.

In diesem Abschnitt diskutieren wir die Unsicherheit in den Schätzungen der Steigung und des y-Achsenabschnitts für eine Regressionsgerade.
Genau wie wir in früheren Kapiteln Standardfehler für Punktschätzungen identifiziert haben, beginnen wir mit der Diskussion von Standardfehlern für die Steigung und die y-Achsenabschnitt-Schätzungen.

### Beobachtete Daten

**Zwischenwahlen und Arbeitslosigkeit**

Wahlen für Mitglieder des Repräsentantenhauses der Vereinigten Staaten finden alle zwei Jahre statt, alle vier Jahre gleichzeitig mit der Präsidentschaftswahl.
Die Hauswahlen, die in der Mitte einer Präsidentschaftsperiode stattfinden, werden Zwischenwahlen genannt.
Im amerikanischen Zweiparteiensystem (die überwiegende Mehrheit der Mitglieder des Repräsentantenhauses in der Geschichte waren entweder Republikaner oder Demokraten) legt eine politische Theorie nahe, dass je höher die Arbeitslosenquote, desto schlechter die Partei des Präsidenten bei den Zwischenwahlen abschneiden wird.
Im Jahr 2020 gab es 232 Demokraten, 198 Republikaner und 1 Libertären im Repräsentantenhaus.

Um die Gültigkeit der Behauptung bezüglich Arbeitslosigkeit und Wahlmustern zu bewerten, können wir historische Daten zusammenstellen und nach einer Verbindung suchen.
Wir betrachten jede Zwischenwahl von 1898 bis 2018, mit Ausnahme der Wahlen während der Großen Depression.
Das Repräsentantenhaus besteht aus 435 stimmberechtigten Mitgliedern.

::: {.data data-latex=""}
Die [`midterms_house`](http://openintrostat.github.io/openintro/reference/midterms_house.html)-Daten sind im R-Paket [**openintro**](http://openintrostat.github.io/openintro) zu finden.
:::

@fig-unemploymentAndChangeInHouse zeigt diese Daten und die Kleinste-Quadrate-Regressionsgerade:

$$
\begin{aligned}
&\texttt{prozentualer Wandel der Sitze des Repräsentantenhauses für die Partei des Präsidenten}  \\
&\qquad\qquad= -7{,}36 - 0{,}89 \times \texttt{(Arbeitslosenquote)}
\end{aligned}
$$

Wir betrachten die prozentuale Veränderung der Sitzanzahl der Partei des Präsidenten (z.B. prozentuale Veränderung der Sitze der Republikaner im Jahr 2018) gegenüber der Arbeitslosenquote.

Bei der Untersuchung der Daten gibt es keine klaren Abweichungen von der Linearität oder wesentliche Ausreißer (siehe @sec-resids für eine Diskussion über die Verwendung von Residuen zur Visualisierung, wie gut ein lineares Modell zu den Daten passt).
Obwohl die Daten sequenziell gesammelt werden, wurde eine separate Analyse verwendet, um auf offensichtliche Korrelation zwischen aufeinanderfolgenden Beobachtungen zu überprüfen; keine solche Korrelation wurde gefunden.

```{r}
#| label: fig-unemploymentAndChangeInHouse
#| fig-cap: |
#|   The percent change in House seats for the President's party in each election
#|   from 1898 to 2010 plotted against the unemployment rate. The two points for the
#|   Great Depression have been removed, and a least squares regression line has been
#|   fit to the data.
#| fig-alt: |
#|   Scatterplot with percent unemployed on the x-axis and percent change in 
#|   House seats for the President's party on the y-axis. Each point represents a 
#|   different President's midterm and is colored according to their political party 
#|   (Democrat or Republican). The relationship is moderate and negative.
#| out-width: 100%
#| fig-asp: 0.5
years_to_label <- c(2019, 2003, 1995, 1983, 2011, 1899)

midterms_house_with_labels <- midterms_house |>
  mutate(
    label_top = word(potus, -1), 
    label_bottom = year - 1
    ) 

midterms_house_with_labels |>
  filter(!(year %in% c(1935, 1939))) |>
  ggplot(aes(x = unemp, y = house_change)) +
  geom_point(aes(color = party, shape = party), size = 3, alpha = 0.7) +
  geom_smooth(method = "lm", se = FALSE, fullrange = TRUE) +
  scale_color_openintro() +
  scale_shape_manual(values = c(16, 17)) +
  scale_x_continuous(labels = label_percent(scale = 1, accuracy = 1), limits = c(3.5, 12.1), breaks = c(4, 8, 12)) +
  scale_y_continuous(labels = label_percent(scale = 1, accuracy = 1), limits = c(-31, 11), breaks = c(-30, -20, -10, 0, 10)) +
  labs(
    x = "Percent unemployed", 
    y = "Percent change in House seats\nfor the President's party",
    color = "Party", shape = "Party"
    ) +
  geom_text(data = midterms_house_with_labels |> filter(year %in% years_to_label),
    aes(x = unemp, y = house_change + 4, label = paste0(label_top, "\n", label_bottom)), color = IMSCOL["black", "full"]
  ) +
  theme(
    legend.position = c(0.8, 0.8),
    legend.background = element_rect(color = "white")
  )
```

::: {.guidedpractice data-latex=""}
Die Daten für die Große Depression (1934 und 1938) wurden entfernt, weil die Arbeitslosenquote jeweils 21% und 18% betrug.
Stimmen Sie zu, dass sie für diese Untersuchung entfernt werden sollten?
Warum oder warum nicht?[^24-inf-model-slr-1]
:::

[^24-inf-model-slr-1]: Die Antwort auf diese Frage stützt sich auf die Idee, dass die statistische Datenanalyse gewissermaßen eine Kunst ist.
    Das heißt, in vielen Situationen gibt es keine „richtige" Antwort.
    Je mehr Sie eigene Analysen durchführen, desto mehr werden Sie das nuancierte Verständnis erkennen, das für einen bestimmten Datensatz erforderlich ist.
    Was die Große Depression betrifft, geben wir zwei gegensätzliche Überlegungen an.
    Jeder dieser Punkte hätte einen sehr hohen Einfluss auf jede Kleinste-Quadrate-Regressionsgerade, und Jahre mit so hoher Arbeitslosigkeit helfen uns vielleicht nicht zu verstehen, was in anderen Jahren passieren würde, in denen die Arbeitslosigkeit nur moderat hoch ist.
    Andererseits sind die Depressionsjahre Ausnahmefälle, und wir würden wichtige Informationen wegwerfen, wenn wir sie von einer endgültigen Analyse ausschließen.

Die in @fig-unemploymentAndChangeInHouse gezeigte Gerade hat eine negative Steigung.
Diese Steigung (und der y-Achsenabschnitt) sind jedoch nur Schätzungen der Parameterwerte.
Wir fragen uns möglicherweise: Ist dies ein überzeugender Beweis dafür, dass das „wahre" lineare Modell eine negative Steigung hat?
Das heißt, liefern die Daten starke Belege dafür, dass die politische Theorie korrekt ist, wonach die Arbeitslosenquote ein nützlicher Prädiktor für die Zwischenwahl ist?
Wir können diese Untersuchung in einen statistischen Hypothesentest einrahmen:

-   $H_0$: $\beta_1 = 0$. Das wahre lineare Modell hat die Steigung null.
-   $H_A$: $\beta_1 \neq 0$. Das wahre lineare Modell hat eine von null verschiedene Steigung. Die Arbeitslosigkeit ist prädiktiv dafür, ob die Partei des Präsidenten Sitze im Repräsentantenhaus gewinnt oder verliert.

Wir würden $H_0$ zugunsten von $H_A$ ablehnen, wenn die Daten starke Belege dafür liefern, dass der wahre Steigungsparameter von null verschieden ist.
Um die Hypothesen zu bewerten, identifizieren wir einen Standardfehler für die Schätzung, berechnen eine geeignete Teststatistik und identifizieren den p-Wert.

\clearpage

### Variabilität der Statistik

Genau wie bei anderen Punktschätzungen, die wir zuvor gesehen haben, können wir einen Standardfehler und eine Teststatistik für $b_1$ berechnen.
Wir werden die Teststatistik im Allgemeinen mit einem $T$ bezeichnen, da sie der $t$-Verteilung folgt.

\index{T score!slope}

Wir verlassen uns auf statistische Software zur Berechnung des Standardfehlers und überlassen die Erklärung, wie dieser Standardfehler bestimmt wird, einem zweiten oder dritten Statistikkurs.
@tbl-midtermUnempRegTable zeigt die Software-Ausgabe für die Kleinste-Quadrate-Regressionsgerade in @fig-unemploymentAndChangeInHouse.
Die mit `unemp` bezeichnete Zeile enthält alle relevanten Informationen über die Steigungsschätzung (d.h. den Koeffizienten der Arbeitslosigkeitsvariablen, den zugehörigen SE, die T-Statistik und den entsprechenden p-Wert).

```{r}
#| include: false
terms_chp_24 <- c(terms_chp_24, "t-distribution for slope")
```

```{r}
#| label: tbl-midtermUnempRegTable
#| tbl-cap: |
#|   Output from statistical software for the regression line modeling the 
#|   midterm election losses for the President's party as a response to
#|   unemployment.
#| tbl-pos: H
d <- midterms_house
th <- !d$year %in% c(1935, 1939)
lm(house_change ~ unemp, d[th, ]) |>
  tidy() |>
  mutate(p.value = ifelse(p.value < 0.0001, "<0.0001", round(p.value, 4))) |>
  kbl(linesep = "", booktabs = TRUE, 
      digits = 2, align = "lrrrr") |>
  kable_styling(bootstrap_options = c("striped", "condensed"), 
                latex_options = c("striped")) |>
  column_spec(1, width = "10em", monospace = TRUE) |>
  column_spec(2:5, width = "5em")
```

::: {.workedexample data-latex=""}
Was repräsentieren die erste und zweite Spalte von @tbl-midtermUnempRegTable?

------------------------------------------------------------------------

Die Einträge in der ersten Spalte repräsentieren die Kleinste-Quadrate-Schätzungen $b_0$ und $b_1$, und die Werte in der zweiten Spalte entsprechen den Standardfehlern jeder Schätzung.
Mithilfe der Schätzungen könnten wir die Gleichung für die Kleinste-Quadrate-Regressionsgerade wie folgt schreiben:

$$ \hat{y} = -7{,}36 - 0{,}89 x $$

wobei $\hat{y}$ in diesem Fall die vorhergesagte Veränderung der Sitzanzahl für die Partei des Präsidenten darstellt und $x$ die Arbeitslosenquote darstellt.
:::

Wir haben früher eine $t$-Teststatistik für Hypothesentests im Kontext numerischer Daten verwendet.
Die Regression ist sehr ähnlich.
In den betrachteten Hypothesen ist der Nullwert für die Steigung 0, sodass wir die Teststatistik mithilfe der T-Wert-Formel berechnen können:

$$
T \ = \ \frac{\text{Schätzung} - \text{Nullwert}}{\text{SE}} = \ \frac{-0{,}89 - 0}{0{,}835} = \ -1{,}07
$$

Der berechnete T-Wert entspricht der dritten Spalte von @tbl-midtermUnempRegTable.

::: {.workedexample data-latex=""}
Verwenden Sie @tbl-midtermUnempRegTable, um den p-Wert für den Hypothesentest zu bestimmen.

------------------------------------------------------------------------

Die letzte Spalte der Tabelle gibt den p-Wert für den zweiseitigen Hypothesentest für den Koeffizienten der Arbeitslosenquote 0,2961 an. Das heißt, die Daten liefern keine überzeugenden Belege dafür, dass eine höhere Arbeitslosenquote irgendeinen Zusammenhang mit kleineren oder größeren Verlusten für die Partei des Präsidenten im Repräsentantenhaus bei den Zwischenwahlen hat. Wenn es keine lineare Beziehung zwischen den beiden Variablen gäbe (d.h. wenn $\beta_1 = 0$), dann würden wir erwarten, dass wir lineare Modelle so extrem oder extremer als das beobachtete Modell etwa 30% der Zeit sehen.
:::

\clearpage

### Beobachtete Statistik vs. Nullstatistiken

Als letzten Schritt in einem mathematischen Hypothesentest für die Steigung verwenden wir die bereitgestellten Informationen, um eine Schlussfolgerung darüber zu ziehen, ob die Daten aus einer Population hätten stammen können, in der die wahre Steigung null war (d.h. $\beta_1 = 0$).
Bevor wir die formale Hypothesenbehauptung bewerten, ist es manchmal wichtig, die eigene Intuition zu überprüfen.
Basierend auf allem, was wir in den obigen Beispielen über die Variabilität einer Geraden von Stichprobe zu Stichprobe gesehen haben, fragen Sie sich, ob die durch die Daten gegebene lineare Beziehung aus einer Population hätte stammen können, in der die Steigung tatsächlich null war.

::: {.workedexample data-latex=""}
Untersuchen Sie @fig-elmhurstScatterWLine, das die Elmhurst College-Unterstützung und das Familieneinkommen der Studierenden in Beziehung setzt.
Sind Sie überzeugt, dass die Steigung erkennbar von null verschieden ist?
Das heißt, glauben Sie, dass ein formaler Hypothesentest die Behauptung ablehnen würde, dass die wahre Steigung der Geraden null sein sollte?

------------------------------------------------------------------------

Obwohl die Beziehung zwischen den Variablen nicht perfekt ist, gibt es einen evidenten abnehmenden Trend in den Daten.
Ein solch deutlicher Trend deutet darauf hin, dass der Hypothesentest die Nullbehauptung, dass die Steigung null ist, ablehnen wird.
:::

::: {.data data-latex=""}
Die [`elmhurst`](http://openintrostat.github.io/openintro/reference/elmhurst.html)-Daten sind im R-Paket [**openintro**](http://openintrostat.github.io/openintro) zu finden.
:::

Die Werkzeuge in diesem Abschnitt helfen Ihnen, über eine visuelle Interpretation der linearen Beziehung hinaus zu einer formalen mathematischen Behauptung darüber zu gelangen, ob die Steigungsschätzung signifikant von 0 verschieden ist, um darauf hinzudeuten, dass die wahre Populationssteigung von 0 verschieden ist.

```{r}
#| label: tbl-rOutputForIncomeAidLSRLineInInferenceSection
#| tbl-cap: |
#|   Summary of least squares fit for the Elmhurst College data, where we 
#|   are predicting the gift aid by the university based on the family 
#|   income of students.
#| tbl-pos: H
elmhurst |>
  mutate(
    gift_aid = gift_aid * 1000,
    family_income = family_income * 1000
  ) |>
  lm(gift_aid ~ family_income, data = _) |>
  tidy() |>
  mutate(p.value = ifelse(p.value < 0.0001, "<0.0001", round(p.value, 4))) |>
  kbl(linesep = "", booktabs = TRUE,
      digits = 2, align = "lrrrr") |>
  kable_styling(bootstrap_options = c("striped", "condensed"), 
                latex_options = c("striped")) |>
  column_spec(1, width = "10em", monospace = TRUE) |>
  column_spec(2:5, width = "5em")
```

\vspace{-5mm}

::: {.guidedpractice data-latex=""}
@tbl-rOutputForIncomeAidLSRLineInInferenceSection zeigt die statistische Software-Ausgabe für die Anpassung der Kleinste-Quadrate-Regressionsgerade, die in @fig-elmhurstScatterWLine dargestellt ist.
Verwenden Sie die Ausgabe, um die folgenden Hypothesen formal zu bewerten.[^24-inf-model-slr-2]

-   $H_0$: Der wahre Koeffizient für das Familieneinkommen ist null.
-   $H_A$: Der wahre Koeffizient für das Familieneinkommen ist nicht null.
:::

[^24-inf-model-slr-2]: Wir schauen in der zweiten Zeile nach, die der Variable Familieneinkommen entspricht.
    Wir sehen, dass die Punktschätzung der Steigung der Geraden -0,0431 beträgt, der Standardfehler dieser Schätzung 0,0108 ist und die $t$-Test-Statistik $T = -3{,}98$ ist.
    Der p-Wert entspricht genau dem zweiseitigen Test, an dem wir interessiert sind: 0,0002.
    Der p-Wert ist so klein, dass wir die Nullhypothese ablehnen und schlussfolgern, dass das Familieneinkommen und die Finanzunterstützung am Elmhurst College für Erstsemester im Jahr 2011 negativ korreliert sind und der wahre Steigungsparameter tatsächlich kleiner als 0 ist, wie wir in unserer Analyse von @fig-elmhurstScatterWLine glaubten.

\vspace{-5mm}

::: {.important data-latex=""}
**Inferenz für Regression.**

Wir verlassen uns in der Praxis normalerweise auf statistische Software, um Punktschätzungen, Standardfehler, Teststatistiken und p-Werte zu identifizieren.
Beachten Sie jedoch, dass Software im Allgemeinen nicht überprüft, ob die Methode geeignet ist, was bedeutet, dass wir die Bedingungen noch selbst überprüfen müssen.
Siehe @sec-tech-cond-linmod.
:::

\clearpage

## Mathematisches Modell, Intervall für die Steigung

Ähnlich wie wir einen Hypothesentest für einen Modellkoeffizienten mithilfe der Regressionsausgabe durchführen können, können wir auch Konfidenzintervalle für die Steigung und die y-Achsenabschnitt-Koeffizienten konstruieren.

::: {.important data-latex=""}
**Konfidenzintervalle für Koeffizienten.**

Konfidenzintervalle für Modellkoeffizienten (z.B. den y-Achsenabschnitt oder die Steigung) können mithilfe der $t$-Verteilung berechnet werden:

$$ b_i \ \pm\ t_{df}^{\star} \times SE_{b_{i}} $$

wobei $t_{df}^{\star}$ der geeignete $t^{\star}$-Grenzwert ist, der dem Konfidenzniveau mit den Freiheitsgraden des Modells $df = n - 2$ entspricht.
:::

::: {.workedexample data-latex=""}
Berechnen Sie das 95%-Konfidenzintervall für den Koeffizienten mithilfe der Regressionsausgabe aus @tbl-rOutputForIncomeAidLSRLineInInferenceSection.

------------------------------------------------------------------------

Die Punktschätzung ist -0,0431 und der Standardfehler beträgt $SE = 0{,}0108$.
Bei der Konstruktion eines Konfidenzintervalls für einen Modellkoeffizienten verwenden wir im Allgemeinen eine $t$-Verteilung.
Die Freiheitsgrade für die Verteilung sind in der Regressionsausgabe angegeben, $df = 48$, was es uns ermöglicht, $t_{48}^{\star} = 2{,}01$ für das Konfidenzintervall zu identifizieren.

Wir können nun das Konfidenzintervall auf die übliche Weise konstruieren:

$$
\begin{aligned}
\text{Punktschätzung} &\pm t_{48}^{\star} \times SE \\
-0{,}0431 &\pm 2{,}01 \times 0{,}0108 \\
(-0{,}0648 &, -0{,}0214)
\end{aligned}
$$

Wir sind zu 95% zuversichtlich, dass für eine zusätzliche Einheit (d.h. \$1.000 Erhöhung) des Familieneinkommens die Zuschüsse der Universität durchschnittlich um \$21,40 bis \$64,80 sinken werden.
:::

Bezüglich der Intervalle in diesem Buch haben wir uns ausschließlich auf Konfidenzintervalle für Modellparameter konzentriert.
Es gibt jedoch andere Arten von Intervallen, die von Interesse sein könnten (und außerhalb des Geltungsbereichs dieses Buches liegen), einschließlich Vorhersageintervallen für einen Antwortwert und Konfidenzintervallen für einen mittleren Antwortwert im Kontext der Regression.

\clearpage

## Überprüfung der Modellbedingungen {#sec-tech-cond-linmod}

\index{technical conditions linear regression}

In den vorherigen Abschnitten haben wir Randomisierung und Bootstrapping verwendet, um Inferenz durchzuführen, wenn das mathematische Modell aufgrund von Verletzungen der technischen Bedingungen nicht gültig war.
In diesem Abschnitt geben wir Details dafür, wann das mathematische Modell geeignet ist, und diskutieren die technischen Bedingungen, die für die Randomisierungs- und Bootstrapping-Verfahren erforderlich sind.
Denken Sie daran, dass in @sec-resids Residualplots verwendet werden können, um zu visualisieren, wie gut ein lineares Modell zu den Daten passt.

```{r}
#| include: false
terms_chp_24 <- c(terms_chp_24, "technical conditions linear regression")
```

### Was sind die technischen Bedingungen für das mathematische Modell?

Bei der Anpassung einer Kleinste-Quadrate-Geraden erfordern wir im Allgemeinen folgendes:

-   **Linearität.** Die Daten sollten einen linearen Trend zeigen.
    Wenn es einen nichtlinearen Trend gibt (z.B. erstes Panel von @fig-whatCanGoWrongWithLinearModel), sollte eine fortgeschrittene Regressionsmethode aus einem anderen Buch oder einem späteren Kurs angewendet werden.

-   **Unabhängige Beobachtungen.** Seien Sie vorsichtig bei der Anwendung von Regression auf Daten, die sequentielle Beobachtungen im Zeitverlauf sind, wie z.B. ein Aktienkurs jeden Tag.
    Solche Daten können eine zugrunde liegende Struktur haben, die in einem anderen Modelltyp und einer anderen Analyse berücksichtigt werden sollte.
    Ein Beispiel für einen Datensatz, bei dem aufeinanderfolgende Beobachtungen nicht unabhängig sind, ist im vierten Panel von @fig-whatCanGoWrongWithLinearModel dargestellt.
    Es gibt auch andere Fälle, in denen Korrelationen innerhalb der Daten wichtig sind, was in @sec-inf-model-mlr weiter diskutiert wird.

-   **Nahezu normalverteilte Residuen.** Im Allgemeinen sollten die Residuen nahezu normalverteilt sein.
    Wenn diese Bedingung als unangemessen befunden wird, liegt es häufig an Ausreißern oder Bedenken hinsichtlich einflussreicher Punkte, über die wir in @sec-outliers-in-regression mehr sprechen werden.
    Ein Beispiel für ein Residuum, das potenziell besorgniserregend wäre, ist im zweiten Panel von @fig-whatCanGoWrongWithLinearModel dargestellt, wo eine Beobachtung offensichtlich viel weiter von der Regressionsgeraden entfernt ist als die anderen. Ausreißer sollten mit äußerster Sorgfalt behandelt werden. Entfernen Sie einen Ausreißer nicht automatisch, wenn er wirklich zum Datensatz gehört. Seien Sie jedoch ehrlich über seine Auswirkungen auf die Analyse. Eine Strategie für den Umgang mit Ausreißern besteht darin, zwei Analysen vorzulegen: eine mit dem Ausreißer und eine ohne den Ausreißer.
    Darüber hinaus tritt eine Art Verletzung der Normalität auf, wenn die positiven Residuen kleiner in ihrer Größenordnung sind als die negativen Residuen (oder umgekehrt). Das heißt, wenn die Residuen nicht symmetrisch um die Gerade $y=0$ verteilt sind.

```{r}
#| label: fig-whatCanGoWrongWithLinearModel
#| fig-cap: |
#|   Four examples showing when the methods in this chapter are insufficient
#|   to apply a linear model to the data. The top set of graphs represents the 
#|   $x$ and $y$ relationship. The bottom set of graphs is a residual plot. 
#|   First panel -- linearity fails. Second panel -- there are outliers, most 
#|   especially one point that is very far away from the line. Third panel -- 
#|   the variability of the errors is related to the value of $x$. Fourth panel -- 
#|   a time series dataset is shown, where successive observations are highly correlated.
#| fig-alt: |
#|   A grid of 2 by 4 scatterplots with fabricated data. The top row of plots 
#|   contains original x-y data plots with a least squares regression line. The 
#|   bottom row of plots is a series of residual plot with predicted value on the 
#|   x-axis and residual on the y-axis. The first column of plots gives an example 
#|   of points that have a quadratic relationship instead of a linear relationship. 
#|   The second column of plots gives an example where a single outlying point 
#|   does not fit the linear model. The third column of points gives an example 
#|   where the points have increasing variability as the value of x increases. 
#|   The last column of points gives an example where the points are correlated 
#|   with one another, possibly as part of a time series.
#| out-width: 100%
#| fig-width: 9
#| fig-asp: 0.5
par_og <- par(no.readonly = TRUE) # save original par
par(mar = rep(1.2, 4))

source("helpers/helper-makeTubeAdv.R")
pch <- 20
cex <- 1.75
col <- IMSCOL["blue", "f2"]

layout(
  matrix(1:8, 2),
  rep(1, 4),
  c(2, 1)
)


these <- simulated_scatter$group == 20
x <- simulated_scatter$x[these]
y <- simulated_scatter$y[these]
plot(x, y,
  axes = FALSE,
  pch = pch,
  cex = cex,
  col = "#00000000"
)
box()
mtext("x", side=1, line=0.2)
mtext("y", side=2, line=0.2)

makeTube(x, y,
  type = "quad",
  addLine = FALSE,
  col =  IMSCOL["lgray", "f2"]
)
points(x, y,
  pch = pch,
  cex = cex,
  col =  IMSCOL["blue", "f1"]
)
g <- lm(y ~ x)
abline(g)
yR <- range(g$residuals)
yR <- yR + c(-1, 1) * diff(yR) / 10
plot(x, g$residuals,
  xlab = "", ylab = "",
  axes = FALSE,
  pch = pch,
  cex = cex,
  col =  IMSCOL["blue", "f1"],
  ylim = yR
)
abline(h = 0, lty = 2)
box()
mtext("Predicted y", side=1, line=0.2)
mtext("Residual", side=2, line=0.1)

these <- simulated_scatter$group == 21
x <- simulated_scatter$x[these]
y <- simulated_scatter$y[these]
plot(x, y,
  axes = FALSE,
  pch = pch,
  cex = cex,
  col = "#00000000"
)
box()
mtext("x", side=1, line=0.2)
mtext("y", side=2, line=0.2)

makeTube(x, y,
  addLine = FALSE,
  col =  IMSCOL["lgray", "f2"]
)
points(x, y,
  pch = pch,
  cex = cex,
  col =  IMSCOL["blue", "f1"]
)
g <- lm(y ~ x)
abline(g)
yR <- range(g$residuals)
yR <- yR + c(-1, 1) * diff(yR) / 10
plot(x, g$residuals,
  xlab = "", ylab = "",
  axes = FALSE,
  pch = pch,
  cex = cex,
  col =  IMSCOL["blue", "f1"],
  ylim = yR
)
abline(h = 0, lty = 2)
box()
mtext("Predicted y", side=1, line=0.2)
mtext("Residual", side=2, line=0.1)

these <- simulated_scatter$group == 22
x <- simulated_scatter$x[these]
y <- simulated_scatter$y[these]
plot(x, y,
  axes = FALSE,
  pch = pch,
  cex = cex,
  col = "#00000000"
)
box()
mtext("x", side=1, line=0.2)
mtext("y", side=2, line=0.2)

makeTubeAdv(x, y,
  type = "l",
  variance = "l",
  bw = 0.03,
  Z = 1.7,
  col =  IMSCOL["lgray", "f2"]
)
points(x, y,
  pch = pch,
  cex = cex,
  col =  IMSCOL["blue", "f1"]
)
g <- lm(y ~ x)
abline(g)
yR <- range(g$residuals)
yR <- yR + c(-1, 1) * diff(yR) / 10
plot(x, g$residuals,
  axes = FALSE,
  xlab = "", ylab = "",
  pch = pch,
  cex = cex,
  col =  IMSCOL["blue", "f1"],
  ylim = yR
)
abline(h = 0, lty = 2)
box()
mtext("Predicted y", side=1, line=0.2)
mtext("Residual", side=2, line=0.1)

these <- simulated_scatter$group == 23
x <- simulated_scatter$x[these]
y <- simulated_scatter$y[these]
plot(x, y,
  axes = FALSE,
  pch = pch,
  cex = cex,
  col = "#00000000"
)
box()
mtext("x", side=1, line=0.2)
mtext("y", side=2, line=0.2)
makeTube(x, y,
  addLine = FALSE,
  col =  IMSCOL["lgray", "f2"]
)
points(x, y,
  pch = pch,
  cex = cex,
  col =  IMSCOL["blue", "f1"]
)
g <- lm(y ~ x)
abline(g)
yR <- range(g$residuals)
yR <- yR + c(-1, 1) * diff(yR) / 10
plot(x, g$residuals,
  axes = FALSE,
  xlab = "", ylab = "",
  pch = pch,
  cex = cex,
  col =  IMSCOL["blue", "f1"],
  ylim = yR
)
abline(h = 0, lty = 2)
box()
mtext("Predicted y", side=1, line=0.2)
mtext("Residual", side=2, line=0.1)
makeTubeAdv(x, y, col =  IMSCOL["lgray", "f2"])
#par(par_og) # restore original par
```

-   **Konstante oder gleiche Variabilität.** Die Variabilität der Punkte um die Kleinste-Quadrate-Gerade bleibt ungefähr konstant.
    Ein Beispiel für nicht-konstante Variabilität ist im dritten Panel von @fig-whatCanGoWrongWithLinearModel zu sehen, das das häufigste beobachtete Muster darstellt, wenn diese Bedingung nicht erfüllt ist: Die Variabilität von $y$ ist größer, wenn $x$ größer ist.

::: {.guidedpractice data-latex=""}
Sollten wir Bedenken haben, die Kleinste-Quadrate-Regression auf die Elmhurst-Daten in @fig-elmhurstScatterW2Lines anzuwenden?[^24-inf-model-slr-3]
:::

[^24-inf-model-slr-3]: Der Trend scheint linear zu sein, die Daten liegen um die Gerade ohne offensichtliche Ausreißer, die Varianz ist ungefähr konstant.
    Die Daten stammen nicht aus einer Zeitreihe oder einer anderen offensichtlichen Verletzung der Unabhängigkeit.
    Kleinste-Quadrate-Regression kann auf diese Daten angewendet werden.

Die technischen Bedingungen werden oft mithilfe des **LINE**-Mnemonics erinnert.
Die Linearitäts-, Normalitäts- und Varianzgleichheitsbedingungen können typischerweise anhand von Residualplots bewertet werden, wie in @fig-whatCanGoWrongWithLinearModel zu sehen.
Eine sorgfältige Berücksichtigung des Versuchsdesigns sollte durchgeführt werden, um zu bestätigen, dass die beobachteten Werte tatsächlich unabhängig sind.

-   L: **lineares** Modell (linear)
-   I: **unabhängige** Beobachtungen (independent)
-   N: Punkte sind **normalverteilt** um die Gerade (normally distributed)
-   E: **gleiche** Variabilität um die Gerade für alle Werte der erklärenden Variablen (equal variability)

### Warum brauchen wir technische Bedingungen?

Wie bei anderen Inferenztechniken, die wir in diesem Text behandelt haben, ist es nicht möglich, abschließende Behauptungen über die Population zu machen, wenn die oben genannten technischen Bedingungen nicht gelten.
Das heißt, ohne die technischen Bedingungen hat der T-Wert nicht die angenommene $t$-Verteilung.
Allerdings ist es fast immer unmöglich, die Bedingungen genau zu überprüfen, daher suchen wir nach großen Abweichungen von den Bedingungen.
Wenn es große Abweichungen gibt, werden wir nicht in der Lage sein, dem berechneten p-Wert oder den Endpunkten des resultierenden Konfidenzintervalls zu vertrauen.

**Das auf Linearität basierende Modell**

Die Linearitätsbedingung ist eine der wichtigsten, wenn Ihr Ziel darin besteht, ein lineares Modell zwischen $x$ und $y$ zu verstehen.
Zum Beispiel wird der Wert der Steigung überhaupt nicht aussagekräftig sein, wenn die wahre Beziehung zwischen $x$ und $y$ quadratisch ist, wie in @fig-notGoodAtAllForALinearModel.
Wir sollten nicht nur bei der Inferenz vorsichtig sein, sondern das Modell *selbst* ist auch keine genaue Darstellung der Beziehung zwischen den Variablen.
Eine erweiterte Diskussion über die verschiedenen Methoden zur Modellierung anderer Funktionsformen als linearer liegt jedoch außerhalb des Geltungsbereichs dieses Textes.

**Die Bedeutung der Unabhängigkeit**

Die technische Bedingung, die die Unabhängigkeit der Beobachtungen beschreibt, ist oft die wichtigste, aber auch die schwierigste zu diagnostizieren.
Es ist auch extrem schwierig, einen Datensatz zu sammeln, der eine echte Zufallsstichprobe aus der Population von Interesse ist.
Ein echtes randomisiertes Experiment aus einem festen Satz von Individuen ist viel einfacher durchzuführen, und tatsächlich werden randomisierte Experimente in den meisten medizinischen Studien heutzutage durchgeführt.

Abhängige Beobachtungen können Ergebnisse verzerren auf Weisen, die grundlegend fehlerhafte Analysen produzieren.
Das heißt, wenn Sie im Fitnessstudio hängen und Körpergröße und Gewicht messen, ist Ihr lineares Modell sicherlich keine Darstellung aller Studierenden an Ihrer Universität.
Bestenfalls ist es ein Modell, das Studierende beschreibt, die das Fitnessstudio nutzen, aber auch die bereit sind, mit Ihnen zu sprechen, die das Fitnessstudio zu den Zeiten nutzen, zu denen Sie dort messen, usw.

Anstatt zu versuchen zu beantworten, ob Ihre Beobachtungen eine echte Zufallsstichprobe sind, könnten Sie sich stattdessen darauf konzentrieren, ob Sie glauben, dass Ihre Beobachtungen repräsentativ für eine Population von Interesse sind.
Menschen sind notorisch schlecht darin, zufällige Verfahren umzusetzen, daher sollten Sie bei jedem Prozess misstrauisch sein, der menschliche Intuition verwendet hat, um die Daten z.B. in Bezug auf die Demografie der Individuen in der Stichprobe auszubalancieren.

\clearpage

**Einige Gedanken zur Normalität**

Die Normalitätsbedingung erfordert, dass Punkte symmetrisch um die Gerade variieren und sich in einer glockenförmigen Weise ausbreiten.
Sie sollten die „Glocke" der Normalverteilung als auf der Geraden sitzend vorstellen (im 3D-Sinne aus dem Papier herauskommend), um anzuzeigen, dass die Punkte nahe an der Geraden dicht sind und sich allmählich ausbreiten, wenn sie sich weiter von der Geraden entfernen.

Die Normalitätsbedingung ist aus einigen Gründen weniger wichtig als Linearität oder Unabhängigkeit.
Erstens wird die lineare Modell-Anpassung mit Kleinste-Quadrate immer noch eine unverzerrte Schätzung des wahren Populationsmodells sein.
Die Verteilung der Schätzung wird jedoch unbekannt sein.
Glücklicherweise sagt uns der Zentrale Grenzwertsatz (beschrieben in @sec-one-mean-math), dass die meisten Analysen (z.B. SEs, p-Werte, Konfidenzintervalle), die mit dem mathematischen Modell (mit der $t$-Verteilung) durchgeführt werden, immer noch gültig sind (auch wenn die Daten nicht normalverteilt um die Gerade sind), solange die Stichprobengröße groß genug ist.
Eine Analysemethode, die *unabhängig von der Stichprobengröße* Normalität erfordert, ist das Erstellen von Intervallen, die die Reaktion einzelner Ergebnisse bei einem gegebenen $x$-Wert mithilfe des linearen Modells vorhersagen.
Ein weiterer Grund, sich etwas weniger um Normalität zu sorgen, ist, dass weder der Randomisierungstest noch die Bootstrapping-Verfahren verlangen, dass die Daten normalverteilt um die Gerade sind.

**Gleiche Variabilität insbesondere für Vorhersagen**

Wie bei der Normalität wird die Bedingung gleicher Variabilität (dass Punkte um die Gerade für alle Werte von $x$ ähnlich verteilt sind) keine Probleme für die Schätzung des linearen Modells verursachen.
Allerdings wird die **Inferenz** auf das Modell (z.B. das Berechnen von p-Werten) falsch sein, wenn die Variabilität um die Gerade extrem heterogen ist.
Daten, die über den Bereich der x-Werte hinweg ungleiche Varianz aufweisen, haben das Potenzial, die Variabilität der Steigung ernsthaft falsch zu schätzen, was Konsequenzen für die Inferenzergebnisse hat (d.h. Hypothesentests und Konfidenzintervalle).

In vielen Fällen sind die Inferenzergebnisse sowohl für einen Randomisierungstest als auch für ein Bootstrap-Konfidenzintervall auch gegenüber der Bedingung gleicher Variabilität robust, sodass sie dem Analysten eine Reihe von Methoden bieten, die bei Heteroskedastizität der Daten (d.h. bei ungleicher Variabilität um die Regressionsgerade) verwendet werden können.
Obwohl Randomisierungstests und Bootstrapping es uns ermöglichen, Daten mit weniger Bedingungen zu analysieren, sind einige technische Bedingungen für alle in diesem Text beschriebenen Methoden erforderlich (z.B. unabhängige Beobachtungen).
Wenn die Bedingung gleicher Variabilität verletzt wird und eine mathematische Analyse (z.B. p-Wert aus T-Wert) erforderlich ist, gibt es andere vorhandene Methoden (außerhalb des Geltungsbereichs dieses Textes), die mit der ungleichen Varianz umgehen können (z.B. gewichtete Kleinste-Quadrate-Analyse).

### Was wenn alle technischen Bedingungen erfüllt sind?

Wenn die technischen Bedingungen erfüllt sind, wird das Kleinste-Quadrate-Regressionsmodell und die Inferenz praktisch von aller statistischen Software bereitgestellt.
Neben der Allgegenwärtigkeit hat das Kleinste-Quadrate-Regressionsmodell (und die zugehörige Inferenz) jedoch einen weiteren Vorteil: Das lineare Modell hat wichtige Erweiterungen (die mit Bootstrapping und Randomisierungstests nicht trivial umzusetzen sind).
Insbesondere sind zufällige Effektmodelle, Wiederholungsmessungen und Interaktion allesamt lineare Modellerweiterungen, die die obigen technischen Bedingungen erfordern.
Wenn die technischen Bedingungen gelten, können die Erweiterungen des linearen Modells wichtige Einblicke in die vorliegenden Daten und die Forschungsfrage bieten.
Wir werden einige der erweiterten Modellierungen und die damit verbundene Inferenz in @sec-inf-model-mlr und @sec-inf-model-logistic besprechen.
Viele der Techniken zum Umgang mit Verletzungen technischer Bedingungen liegen außerhalb des Geltungsbereichs dieses Textes, werden aber an Universitäten in der nächsten Klasse nach dieser gelehrt.
Wenn Sie mit linearen Modellen arbeiten oder mehr erfahren möchten, empfehlen wir Ihnen, weiterhin statistische Methoden zu erlernen, die auf eine größere Klasse von Datensätzen anwendbar sind.

\clearpage

## Kapitelzusammenfassung {#sec-chp24-review}

### Zusammenfassung

Erinnern Sie sich daran, dass wir früher im Text grafische Techniken vorgestellt haben, die Beziehungen über mehrere Variablen hinweg kommunizieren.
Wir haben auch Modellierung verwendet, um die Beziehungen zu formalisieren.
Viele Kapitel waren Inferenzmethoden gewidmet, die es ermöglichten, Behauptungen über die Population basierend auf Datenstichproben zu machen.
Wir haben nicht nur das mathematische Modell für jede der Inferenztechniken vorgestellt, sondern wo geeignet auch Bootstrapping- und Permutationsmethoden.

In @sec-inf-model-slr haben wir all diese Ideen zusammengeführt, indem wir inferenzielle Behauptungen über lineare Modelle durch Randomisierungstests, Bootstrapping und mathematische Modellierung berücksichtigt haben.
Wir betonen weiterhin die Bedeutung des experimentellen Designs beim Ziehen von Schlussfolgerungen aus Forschungsbehauptungen.
Denken Sie insbesondere daran, dass Variabilität aus verschiedenen Quellen stammen kann (z.B. Zufallsstichprobe versus Zufallszuteilung, siehe @fig-randsampValloc).

### Begriffe

Die in diesem Kapitel eingeführten Begriffe sind in @tbl-terms-chp-24 dargestellt.
Wenn Sie sich bei einigen dieser Begriffe nicht sicher sind, empfehlen wir Ihnen, im Text zurückzugehen und ihre Definitionen zu überprüfen.
Sie sollten sie leicht als **fett gedruckten Text** erkennen können.

```{r}
#| label: tbl-terms-chp-24
#| tbl-cap: Terms introduced in this chapter.
#| tbl-pos: H
make_terms_table(terms_chp_24)
```

\clearpage

## Übungen {#sec-chp24-exercises}

Antworten auf Übungen mit ungeraden Nummern finden Sie in [Anhang -@sec-exercise-solutions-24].

::: {.exercises data-latex=""}
{{< include exercises/_24-ex-inf-model-slr.qmd >}}
:::
