# Anwendungen: Modell und Inferenz {#sec-inf-model-applications}

```{r}
#| include: false
source("_common.R")
```

## Fallstudie: Mario Kart {#sec-case-study-mario-cart}

In dieser Fallstudie betrachten wir eBay-Auktionen eines Videospiels namens *Mario Kart* für die Nintendo Wii.
Die interessierende Ergebnisvariable ist der Gesamtpreis einer Auktion, also das höchste Gebot plus die Versandkosten.
Wir werden versuchen zu bestimmen, wie der Gesamtpreis mit den einzelnen Merkmalen einer Auktion zusammenhängt, während gleichzeitig andere Variablen kontrolliert werden.
Zum Beispiel: Sind bei sonst gleichen Merkmalen längere Auktionen mit höheren oder niedrigeren Preisen verbunden?
Und wie viel mehr zahlen Käufer im Durchschnitt für zusätzliche Wii-Lenkräder (Plastik-Lenkräder, die am Wii-Controller befestigt werden) in Auktionen?
Multiple Regression wird uns helfen, diese und andere Fragen zu beantworten.

::: {.data data-latex=""}
Die Daten [`mariokart`](http://openintrostat.github.io/openintro/reference/mariokart.html) sind im R-Paket [**openintro**](http://openintrostat.github.io/openintro) zu finden.
:::

Der Datensatz `mariokart` enthält Ergebnisse aus 141 Auktionen.
Vier Beobachtungen aus diesem Datensatz sind in @tbl-mariokart-data-frame dargestellt, und Beschreibungen für jede Variable sind in @tbl-mariokart-var-def zu finden.
Beachten Sie, dass die Variablen für den Zustand und das Stockfoto **Indikatorvariablen**\index{indicator variable}\index{variable!indicator} sind, ähnlich wie `bankruptcy` im `loans`-Datensatz aus @sec-inf-model-mlr.

```{r}
#| label: tbl-mariokart-data-frame
#| tbl-cap: Top four rows of the `mariokart` dataset.
#| tbl-pos: H
mariokart <- mariokart |>
  mutate(price = total_pr, cond_new = forcats::fct_rev(cond)) |>
  filter(price < 100)

mariokart |>
  select(price, cond_new, stock_photo, duration, wheels) |>
  slice_head(n = 4) |>
  kbl(linesep = "", booktabs = TRUE, row.names = FALSE, align = "ccccc") |>
  kable_styling(
    bootstrap_options = c("striped", "condensed"), 
    latex_options = c("striped"),
    full_width = FALSE
  ) |>
  column_spec(1:5, width = "7em")
```

```{r}
#| label: tbl-mariokart-var-def
#| tbl-cap: Variables and their descriptions for the `mariokart` dataset.
#| tbl-pos: H
mariokart_var_def <- tribble(
  ~variable, ~description,
  "price", "Final auction price plus shipping costs, in US dollars.",
  "cond_new", "Indicator variable for if the game is new (1) or used (0).",
  "stock_photo", "Indicator variable for if the auction's main photo is a stock photo.",
  "duration", "The length of the auction, in days, taking values from 1 to 10.",
  "wheels", "The number of Wii wheels included with the auction. A Wii wheel is an optional steering wheel accessory that holds the Wii controller."
)

mariokart_var_def |>
  kbl(linesep = "", booktabs = TRUE, col.names = c("Variable", "Description")) |>
  kable_styling(
    bootstrap_options = c("striped", "condensed"),
    latex_options = c("striped"), 
    full_width = TRUE
  ) |>
  column_spec(1, monospace = TRUE) |>
  column_spec(2, width = "30em")
```

\clearpage

### Mathematischer Ansatz für lineare Modelle

In @tbl-mariokart-model-output haben wir ein mathematisches lineares Regressionsmodell angepasst, das den Spielzustand als Prädiktor für den Auktionspreis verwendet.

$$E[\texttt{price}] = \beta_0 + \beta_1\times \texttt{cond\_new}$$

Die Ergebnisse des Modells sind nachfolgend zusammengefasst:

```{r}
#| label: tbl-mariokart-model-output
#| tbl-cap: Summary of a linear model for predicting `price` based on `cond_new`.
#| tbl-pos: H
mariokart <- mariokart |>
  mutate(
    cond_new = ifelse(cond_new == "used", 0 , 1),
    stock_photo = ifelse(stock_photo == "yes", 1, 0)
  )

lm(price ~ cond_new, data = mariokart) |> 
  tidy() |>
  mutate(p.value = ifelse(p.value < 0.0001, "<0.0001", round(p.value, 4))) |>
  kbl(linesep = "", booktabs = TRUE, digits = 2, align = "lrrrr") |>
  kable_styling(
    bootstrap_options = c("striped", "condensed"),
    latex_options = c("striped")
  ) |>
  column_spec(1, width = "10em", monospace = TRUE) |>
  column_spec(2:5, width = "5em")
```

::: {.guidedpractice data-latex=""}
Schreiben Sie die Gleichung des Modells auf, notieren Sie, ob die Steigung statistisch signifikant von null verschieden ist, und interpretieren Sie den Koeffizienten.[^27-inf-model-applications-1]
:::

[^27-inf-model-applications-1]: Die Gleichung für die Gerade kann als $\widehat{\texttt{price}} = 47{,}15 + 10{,}90\times \texttt{cond\_new}$ geschrieben werden.
    Aus der Regressionsausgabe in @tbl-mariokart-model-output ist ersichtlich, dass der p-Wert für `cond_new` nahezu null ist, was auf starke Belege hindeutet, dass der Koeffizient bei Verwendung dieses Einvariablen-Modells von null verschieden ist.
    Die Variable `cond_new` ist eine zweistufige kategoriale Variable, die den Wert 1 annimmt, wenn das Spiel neu ist, und den Wert 0, wenn das Spiel gebraucht ist.
    Das bedeutet, dass der Modellkoeffizient von 10,90 einen Preis von zusätzlichen \$10,90 für neue im Vergleich zu gebrauchten Spielen vorhersagt.

Manchmal gibt es zugrundeliegende Strukturen oder Beziehungen zwischen Prädiktorvariablen.
Zum Beispiel werden neue Spiele auf eBay tendenziell mit mehr Wii-Lenkrädern verkauft, was möglicherweise zu höheren Preisen bei diesen Auktionen geführt hat.
Wir möchten ein Modell anpassen, das alle potenziell wichtigen Variablen gleichzeitig einbezieht, was uns helfen würde, die Beziehung zwischen einer Prädiktorvariable und dem Ergebnis zu bewerten und dabei den möglichen Einfluss anderer Variablen zu kontrollieren.

Wir möchten ein Modell erstellen, das nicht nur den Spielzustand berücksichtigt, sondern gleichzeitig auch drei andere Variablen:

$$
E[\texttt{price}] = \beta_0 + \beta_1 \times \texttt{cond\_new} + \beta_2\times \texttt{stock\_photo} + \beta_3 \times \texttt{duration} + \beta_4 \times  \texttt{wheels}
$$

@tbl-mariokart-full-model-output fasst das vollständige Modell zusammen.
Anhand der Ausgabe identifizieren wir die Punktschätzungen jedes Koeffizienten und die entsprechenden Auswirkungen (gemessen mit Informationen über den Standardfehler, der zur Berechnung des p-Werts verwendet wird).

```{r}
#| label: tbl-mariokart-full-model-output
#| tbl-cap: |
#|   Summary of a linear model for predicting `price` based on `cond_new`,
#|   `stock_photo`, `duration`, and `wheels`.
#| tbl-pos: H
lm(price ~ cond_new + stock_photo + duration + wheels, data = mariokart) |> 
  tidy() |>
  mutate(p.value = ifelse(p.value < 0.0001, "<0.0001", round(p.value, 4))) |>
  kbl(linesep = "", booktabs = TRUE, digits = 2, align = "lrrrr") |>
  kable_styling(
    bootstrap_options = c("striped", "condensed"),
    latex_options = c("striped")
  ) |>
  column_spec(1, width = "10em", monospace = TRUE) |>
  column_spec(2:5, width = "5em")
```

::: {.guidedpractice data-latex=""}
Schreiben Sie die Gleichung des Modells unter Verwendung der Punktschätzungen aus @tbl-mariokart-full-model-output auf.
Wie viele Prädiktoren hat das Modell?
Wie viele Koeffizienten werden geschätzt?[^27-inf-model-applications-2]
:::

[^27-inf-model-applications-2]: $\widehat{\texttt{price}} = 36{,}21 + 5{,}13 \times \texttt{cond\_new} + 1{,}08 \times \texttt{stock\_photo} - 0{,}03 \times \texttt{duration} + 7{,}29 \times \texttt{wheels},$ mit 4 Prädiktoren, aber 5 Koeffizienten (einschließlich des Achsenabschnitts).

::: {.guidedpractice data-latex=""}
Was stellt $\beta_4,$ der Koeffizient der Variable $x_4$ (Wii-Lenkräder), dar?
Was ist die Punktschätzung von $\beta_4?$[^27-inf-model-applications-3]
:::

[^27-inf-model-applications-3]: In der Grundgesamtheit aller Auktionen ist es der durchschnittliche Unterschied im Auktionspreis für jedes zusätzliche Wii-Lenkrad, das mitgeliefert wird, wenn die anderen Variablen konstant gehalten werden.
    Die Punktschätzung ist $b_4 = 7{,}29$

::: {.guidedpractice data-latex=""}
Berechnen Sie das Residuum der ersten Beobachtung in @tbl-mariokart-data-frame unter Verwendung der in @tbl-mariokart-full-model-output identifizierten Gleichung.[^27-inf-model-applications-4]
:::

[^27-inf-model-applications-4]: $e_i = y_i - \hat{y_i} = 51{,}55 - 49{,}62 = 1{,}93$.

::: {.workedexample data-latex=""}
In @tbl-mariokart-model-output schätzten wir einen Koeffizienten für `cond_new` von $b_1 = 10{,}90$ mit einem Standardfehler von $SE_{b_1} = 1{,}26$ bei Verwendung einfacher linearer Regression.
Warum könnte es einen Unterschied zwischen dieser Schätzung und der im multiplen Regressionsmodell geben?

------------------------------------------------------------------------

Wenn wir die Daten sorgfältig untersuchen, würden wir sehen, dass es **Multikollinearität**\index{multicollinearity} unter einigen Prädiktoren gibt.
Zum Beispiel waren wir, als wir die Verbindung des Ergebnisses `price` und des Prädiktors `cond_new` mit einfacher linearer Regression schätzten, nicht in der Lage, andere Variablen wie die Anzahl der Wii-Lenkräder in der Auktion zu kontrollieren.
Dieses Modell war durch die Störvariable `wheels` verzerrt.
Wenn wir beide Variablen verwenden, wird diese bestimmte zugrundeliegende und unbeabsichtigte Verzerrung reduziert oder eliminiert (obwohl Verzerrungen durch andere Störvariablen möglicherweise noch vorhanden sind).
:::

### Computergestützter Ansatz für lineare Modelle

Zuvor haben wir mit einem mathematischen Modell die Koeffizienten untersucht, die mit `cond_new` bei der Vorhersage von `price` in einem linearen Modell verbunden sind.

```{r}
#| label: fig-mariokart-rand-dist
#| fig-cap: |
#|   Estimated slopes from linear models (`price` regressed on `cond_new`) 
#|   built on 1,000 randomized datasets. Each dataset was permuted under the 
#|   null hypothesis.
#| fig-alt: |
#|   Estimated slopes from linear models (of price regressed on cond_new) 
#|   built on 1,000 randomized datasets. Each dataset was permuted under the 
#|   null hypothesis. The randomized slopes range from about -5 to +5, and the
#|   observed slope value is 10.9 which is not near the distribution of 
#|   randomized slopes.
#| fig-asp: 0.5
set.seed(47)
mariokart |>
  specify(price ~ cond_new) |>
  hypothesize(null = "independence") |>
  generate(reps = 1000, type = "permute") |>
  calculate(stat = "slope") |>
  ggplot(aes(x = stat)) +
  geom_histogram(binwidth = 0.5, fill = IMSCOL["green", "full"]) +
  labs(
    title = "Slopes from models fit to 1,000 permutations of the data",
    x = "Slope of model fit to permuted data",
    y = "Count"
    ) +
  geom_vline(xintercept = 10.9, color = IMSCOL["red","full"], size = 1) +
  theme(plot.title.position = "plot")
```


::: {.workedexample data-latex=""}
In @fig-mariokart-rand-dist liegt die rote Linie (die beobachtete Steigung) weit vom Großteil des Histogramms entfernt.
Erklären Sie, warum die zufällig permutierten Datensätze Steigungen erzeugen, die sich deutlich von der beobachteten Steigung unterscheiden.

------------------------------------------------------------------------

Die Nullhypothese lautet, dass es in der Grundgesamtheit keine lineare Beziehung zwischen dem `price` und dem `cond_new` der *Mario Kart*-Spiele gibt.
Wenn die Daten zufällig permutiert werden, werden die Preise zufällig einem Zustand (neu oder gebraucht) zugewiesen, sodass die Nullhypothese als wahr angenommen wird, d. h., die Permutation erfolgt unter der Annahme, dass keine Beziehung zwischen den beiden Variablen besteht.
In der tatsächlichen Studie kosten neue *Mario Kart*-Spiele tatsächlich mehr (im Durchschnitt) als gebrauchte Spiele!
Die Steigung, die die tatsächlich beobachtete Beziehung beschreibt, ist daher nicht eine, die in einem zufällig permutierten Datensatz unter der Annahme, dass die Nullhypothese wahr ist, wahrscheinlich aufgetreten wäre.
:::

::: {.guidedpractice data-latex=""}
Bestimmen Sie anhand des Histogramms in @fig-mariokart-rand-dist den p-Wert und ziehen Sie im Kontext des Problems eine Schlussfolgerung aus dem Hypothesentest.[^27-inf-model-applications-5]
:::

[^27-inf-model-applications-5]: Die beobachtete Steigung beträgt 10,9, was sich nirgendwo in der Nähe des Wertebereichs der permutierten Steigungen befindet (ungefähr -5 bis +5).
    Da die beobachtete Steigung kein plausibler Wert unter der Nullverteilung ist, ist der p-Wert im Wesentlichen null.
    Wir lehnen die Nullhypothese ab und behaupten, dass es eine Beziehung zwischen dem Zustand des Spiels (neu oder nicht) und dem durchschnittlich vorhergesagten Preis des Spiels gibt.

::: {.guidedpractice data-latex=""}
Ist die Schlussfolgerung auf Basis des Histogramms der randomisierten Steigungen konsistent mit der Schlussfolgerung, die mit dem mathematischen Modell gewonnen wurde?
Erklären Sie.[^27-inf-model-applications-6]
:::

[^27-inf-model-applications-6]: Der p-Wert in @tbl-mariokart-model-output ist ebenfalls im Wesentlichen null, sodass die Nullhypothese auch beim mathematischen Modellansatz abgelehnt wird.
    Oft werden die mathematischen und computergestützten Inferenzansätze recht ähnliche Antworten liefern.

Obwohl wir wissen, dass es eine Beziehung zwischen dem Zustand des Spiels und seinem Preis gibt, könnten wir mehr an dem Preisunterschied interessiert sein, der hier durch die Steigung der linearen Regressionsgeraden gegeben wird.
Das heißt, $\beta_1$ repräsentiert den Grundgesamtheitswert für den Preisunterschied zwischen neuen *Mario Kart*-Spielen und gebrauchten Spielen.

```{r}
#| label: fig-mariokart-boot-dist
#| fig-cap: |
#|   Estimated slopes from linear models (`price` regressed on `cond_new`) 
#|   built on 1,000 bootstrapped datasets. Each bootstrap sample was
#|   taken from the original Mario Kart auction data.
#| fig-alt: |
#|   Estimated slopes from linear models (of price regressed on cond new) 
#|   built on 1,000 bootstrapped datasets. Each bootstrap sample was 
#|   taken from the original Mario Kart auction data. The histogram of the
#|   boostrapped slopes is bell-shaped, symmetric, and centered around the 
#|   observed value of 10.9.
#| fig-asp: 0.5
set.seed(47)
mariokart |>
  specify(price ~ cond_new) |>
  generate(reps = 1000, type = "bootstrap") |>
  calculate(stat = "slope") |>
  ggplot(aes(x = stat)) +
  geom_histogram(binwidth = 0.5, fill = IMSCOL["green", "full"]) +
  labs(
    title = "Slopes from models fit to 1,000 bootstrap samples of the data",
    x = "Slope of model fit to bootstrapped data",
    y = "Count"
    ) +
  theme(plot.title.position = "plot")
```


::: {.workedexample data-latex=""}
@fig-mariokart-boot-dist zeigt die aus Bootstrap-Stichproben der Originaldaten entnommenen Steigungsschätzungen.
Schätzen Sie anhand des Histogramms den Standardfehler der Steigung.
Ist Ihre Schätzung ähnlich dem Wert des Standardfehlers der Steigung aus der mathematischen linearen Modellausgabe?

------------------------------------------------------------------------

Die Steigungen scheinen von ungefähr 8 bis 14 zu variieren.
Mit der empirischen Regel wissen wir, dass, wenn eine Variable eine glockenförmige Verteilung hat, die meisten Beobachtungen innerhalb von 2 Standardfehlern des Zentrums liegen werden.
Daher ist eine grobe Annäherung des Standardfehlers 1,5.
Der in @tbl-mariokart-model-output angegebene Standardfehler ist 1,26, was nicht allzu weit von dem mit dem Bootstrap-Ansatz berechneten Wert entfernt ist.
:::

::: {.guidedpractice data-latex=""}
Verwenden Sie @fig-mariokart-boot-dist, um ein 90%-Bootstrap-Konfidenzintervall auf Basis des Standardfehlers für die wahre Steigung zu erstellen.
Interpretieren Sie das Intervall im Kontext.[^27-inf-model-applications-7]
:::

[^27-inf-model-applications-7]: Mit der Bootstrap-SE-Methode kennen wir das Normalverteilungsquantil $z^\star = 1{,}645$, was ein KI von $b_1 \pm 1{,}645 \cdot SE \rightarrow 10{,}9 \pm 1{,}645 \cdot 1{,}5 \rightarrow (8{,}43; 13{,}37)$ ergibt. Bei neuen Spielen ist der Durchschnittspreis mit 90 % Konfidenz um zwischen \$8,43 und \$13,37 höher als bei gebrauchten Spielen.

::: {.guidedpractice data-latex=""}
Verwenden Sie @fig-mariokart-boot-dist, um ein 90%-Bootstrap-Perzentil-Konfidenzintervall für die wahre Steigung zu erstellen.
Interpretieren Sie das Intervall im Kontext.[^27-inf-model-applications-8]
:::

[^27-inf-model-applications-8]: Da es 1.000 Bootstrap-Resamples gab, suchen wir nach den Grenzwerten, die 50 Bootstrap-Steigungen links, 900 in der Mitte und 50 rechts liefern.
    Anhand des Bootstrap-Histogramms liegt das grobe 90%-Konfidenzintervall bei \$9 bis \$13,10.
    Bei neuen Spielen ist der Durchschnittspreis mit 90 % Konfidenz um zwischen \$9,00 und \$13,10 höher als bei gebrauchten Spielen.

### Kreuzvalidierung

In @sec-model-mlr wurden Modelle anhand von $R^2_{adj}$ verglichen. In @sec-inf-model-mlr wurde jedoch ein computergestützter Ansatz eingeführt, um Modelle zu vergleichen, indem Datenchunks nacheinander entfernt und bewertet wurden, wie gut die Variablen die zurückgehaltenen Beobachtungen vorhersagten.

@fig-mariokart-cv-residuals wurde durch Kreuzvalidierung von Modellen mit denselben Variablen wie in @tbl-mariokart-model-output und @tbl-mariokart-full-model-output erstellt.
Wir verwendeten 3-fache Kreuzvalidierung, sodass 1/3 der Daten entfernt wurde, während 2/3 der Beobachtungen zum Aufbau jedes Modells verwendet wurden (zunächst nur auf `cond_new` und dann auf `cond_new`, `stock_photo`, `duration` und `wheels`).
Beachten Sie, dass jedes Mal, wenn 1/3 der Daten entfernt wird, das resultierende Modell leicht unterschiedliche Modellkoeffizienten erzeugt.

Die Punkte in @fig-mariokart-cv-residuals stellen die Vorhersage (x-Achse) und das Residuum (y-Achse) für jede Beobachtung dar, die durch das kreuzvalidierte Modell verarbeitet wurde.
Mit anderen Worten: Das Modell wird (unter Verwendung der anderen 2/3) ohne die Beobachtung (die in dem 1/3 enthalten ist) aufgebaut.
Die Residuen geben uns ein Gefühl dafür, wie gut das Modell bei der Vorhersage von Beobachtungen abschneidet, die nicht Teil des Originaldatensatzes waren, z. B. bei zukünftigen Studien.

```{r}
#| label: fig-mariokart-cv-residuals
#| fig-cap: |
#|   Cross-validation predictions and errors from linear models built on 
#|   two different sets of variables.
#| fig-subcap: 
#|   - "`price` vs. `cond_new`"
#|   - "`price` vs. `cond_new`, `stock_photo`, `duration`, and `wheels`"
#| fig-alt: |
#|   Cross-validation predictions and errors from linear models built on 
#|   two different sets of variables. Left regressed price on cond new; 
#|   right regressed price on cond new, stock photo, duration, and wheels. For 
#|   each of the two models, the x-axis plots the predicted value and the 
#|   y-axis plots the prediction error. More variables lead to smaller 
#|   prediction errors.
#| out-width: 100%
#| layout-ncol: 2
#| fig-width: 5
#| fig-asp: 0.7
set.seed(4)
mario_CV1 <- train(price ~ cond_new,
  data = mariokart,
  na.action = na.omit,
  method = "lm",
  trControl = trainControl(
    method = "cv", number = 3,
    savePredictions = TRUE
  )
)

mario_CV2 <- train(price ~ cond_new + stock_photo + duration + wheels,
  data = mariokart,
  na.action = na.omit,
  method = "lm",
  trControl = trainControl(
    method = "cv", number = 3,
    savePredictions = TRUE
  )
)

SSE_CV1 <- mario_CV1$pred |>
  mutate(resid = obs - pred) |>
  select(resid) |>
  pull() %>%
  `^`(2) |>
  sum() |>
  round(2)

SSE_CV2 <- mario_CV2$pred |>
  mutate(resid = obs - pred) |>
  select(resid) |>
  pull() %>%
  `^`(2) |>
  sum() |>
  round(2)

mario_CV1$pred |>
  mutate(resid = obs - pred) |>
  ggplot() +
  geom_point(aes(x = pred, y = resid, color = Resample, shape = Resample)) +
  geom_rug(aes(y = resid)) +
  geom_hline(yintercept = 0) +
  ylim(c(-15, 25)) +
  xlim(c(20, 65)) +
  labs(
    color = "CV Fold", shape = "CV Fold",
    x = "Predicted", y = "Prediction error (residual)"
  ) +
  annotate(geom = "text", x = 55, y = 25, label = paste("CV SSE =", SSE_CV1)) +
  labs(title = "Model with one predictor") +
  theme(
    legend.position = c(0.2, 0.7),
    legend.background = element_rect(color = "gray", fill = "white")
  ) +
  scale_color_openintro("three")

mario_CV2$pred |>
  mutate(resid = obs - pred) |>
  ggplot() +
  geom_point(aes(x = pred, y = resid, color = Resample, shape = Resample)) +
  geom_rug(aes(y = resid)) +
  geom_hline(yintercept = 0) +
  ylim(c(-15, 25)) +
  xlim(c(20, 65)) +
  labs(
    color = "CV Fold", shape = "CV Fold",
    x = "Predicted", y = "Prediction error (residual)"
  ) +
  annotate(geom = "text", x = 55, y = 25, label = paste("CV SSE =", SSE_CV2)) +
  labs(title = "Model with four predictors") +
  scale_color_openintro("three")
```

::: {.guidedpractice data-latex=""}
Beachten Sie in @fig-mariokart-cv-residuals-2 den Punkt bei ungefähr Vorhersage = 50 und Vorhersagefehler = 10.
Schätzen Sie den beobachteten und vorhergesagten Wert für diese Beobachtung.[^27-inf-model-applications-9]
:::

[^27-inf-model-applications-9]: Der vorhergesagte Wert beträgt ungefähr $\widehat{\texttt{price}} = \$50.$ Der beobachtete Wert beträgt ungefähr $\texttt{price}_i = \$60$ (unter Verwendung von $e_i = y_i - \hat{y}_i).$

::: {.guidedpractice data-latex=""}
Beschreiben Sie für denselben Punkt bei ungefähr Vorhersage = 50 und Vorhersagefehler = 10 in @fig-mariokart-cv-residuals-2, welche Kreuzvalidierungs-Fold(s) zum Aufbau seines Vorhersagemodells verwendet wurden.[^27-inf-model-applications-10]
:::

[^27-inf-model-applications-10]: Der Punkt scheint in Fold 2 zu sein, daher wurden Folds 1 und 3 zum Aufbau des Vorhersagemodells verwendet.

::: {.guidedpractice data-latex=""}
Indem Sie die Streuung der kreuzvalidierten Vorhersagefehler (auf der y-Achse) in @fig-mariokart-cv-residuals beachten, welches Modell sollte für einen abschließenden Bericht zu diesen Daten gewählt werden?[^27-inf-model-applications-11]
:::

[^27-inf-model-applications-11]: Die kreuzvalidierten Residuen für `cond_new` variieren grob von -15 bis 15, während die kreuzvalidierten Residuen für das Vier-Prädiktoren-Modell weniger variieren, grob von -10 bis 10.
    Angesichts der kleineren Residuen des Vier-Prädiktoren-Modells scheint das größere Modell besser zu sein.

::: {.guidedpractice data-latex=""}
Welches Modell sollte unter Verwendung der Zusammenfassungsstatistik Kreuzvalidierungs-Quadratsumme der Fehler (CV SSE) für einen abschließenden Bericht zu diesen Daten gewählt werden?[^27-inf-model-applications-12]
:::

[^27-inf-model-applications-12]: Die CV SSE ist kleiner (fast um den Faktor zwei!) für das Modell mit vier Prädiktoren.
    Die Verwendung eines einzelnen Kriteriumswerts (CV SSE) ermöglicht es uns, die Entscheidung zu treffen, das Modell mit vier Prädiktoren zu wählen.

\clearpage

## Interaktive R-Tutorials {#inferential-modeling-tutorials}

Navigieren Sie die in diesem Teil erlernten Konzepte in R mithilfe der folgenden selbstgesteuerten Tutorials.
Alles, was Sie brauchen, ist Ihr Browser, um loszulegen!

::: {.alltutorials data-latex=""}
[Tutorial 6: Inferential modeling](https://openintrostat.github.io/ims-tutorials/06-model-infer/)

::: {.content-hidden unless-format="pdf"}
https://openintrostat.github.io/ims-tutorials/06-model-infer
:::
:::

::: {.singletutorial data-latex=""}
[Tutorial 6 - Lesson 1: Inference in regression](https://openintro.shinyapps.io/ims-06-model-infer-01/)

::: {.content-hidden unless-format="pdf"}
https://openintro.shinyapps.io/ims-06-model-infer-01
:::
:::

::: {.singletutorial data-latex=""}
[Tutorial 6 - Lesson 2: Randomization test for slope](https://openintro.shinyapps.io/ims-06-model-infer-02/)

::: {.content-hidden unless-format="pdf"}
https://openintro.shinyapps.io/ims-06-model-infer-02
:::
:::

::: {.singletutorial data-latex=""}
[Tutorial 6 - Lesson 3: t-test for slope](https://openintro.shinyapps.io/ims-06-model-infer-03/)

::: {.content-hidden unless-format="pdf"}
https://openintro.shinyapps.io/ims-06-model-infer-03
:::
:::

::: {.singletutorial data-latex=""}
[Tutorial 6 - Lesson 4: Checking technical conditions for slope inference](https://openintro.shinyapps.io/ims-06-model-infer-04/)

::: {.content-hidden unless-format="pdf"}
https://openintro.shinyapps.io/ims-06-model-infer-04
:::
:::

::: {.singletutorial data-latex=""}
[Tutorial 6 - Lesson 5: Inference beyond the simple linear regression model](https://openintro.shinyapps.io/ims-06-model-infer-05/)

::: {.content-hidden unless-format="pdf"}
https://openintro.shinyapps.io/ims-06-model-infer-05
:::
:::

::: {.content-hidden unless-format="pdf"}
Die vollständige Liste der Tutorials, die dieses Buch unterstützen, finden Sie unter\
<https://openintrostat.github.io/ims-tutorials>.
:::

::: {.content-visible when-format="html"}
Die vollständige Liste der Tutorials, die dieses Buch unterstützen, finden Sie [hier](https://openintrostat.github.io/ims-tutorials).
:::

## R-Labore

Wenden Sie die in diesem Teil erlernten Konzepte weiter in R mit computergestützten Laboren an, die Sie durch eine Datenanalyse-Fallstudie führen.

::: {.singlelab data-latex=""}
[Multiple linear regression - Grading the professor](https://www.openintro.org/go?id=ims-r-lab-model-infer)

::: {.content-hidden unless-format="pdf"}
https://www.openintro.org/go?id=ims-r-lab-model-infer
:::

:::

::: {.content-hidden unless-format="pdf"}
Die vollständige Liste der Labore, die dieses Buch unterstützen, finden Sie unter\
<https://www.openintro.org/go?id=ims-r-labs>.
:::

::: {.content-visible when-format="html"}
Die vollständige Liste der Labore, die dieses Buch unterstützen, finden Sie [hier](https://www.openintro.org/go?id=ims-r-labs).
:::
