# Inferenz für einen einzelnen Anteil {#sec-inference-one-prop}

```{r}
#| include: false
source("_common.R")
```

\vspace{-10mm}

::: {.chapterintro data-latex=""}
Mit dem Fokus nun auf der statistischen Inferenz für kategoriale Daten werden viele der grundlegenden Aspekte des Hypothesentestens aus [Kapitel -@sec-foundations-randomization] erneut aufgegriffen.

Die drei Datenstrukturen, die wir beschreiben, sind: eine binäre Variable, zusammengefasst durch einen einzelnen Anteil; zwei binäre Variablen, zusammengefasst durch die Differenz zweier Anteile; und zwei kategoriale Variablen, zusammengefasst durch eine Kreuztabelle.
Wenn angemessen, wird jede dieser Datenstrukturen mit den drei Methoden aus [Kapitel -@sec-foundations-randomization], [Kapitel -@sec-foundations-bootstrapping] und [Kapitel -@sec-foundations-mathematical] analysiert: Randomisierungstest, Bootstrapping und mathematische Modelle.

Im Aufbau auf den inferenziellen Ideen werden neue grundlegende Konzepte der statistischen Inferenz vorgestellt.
So werden zum Beispiel die Bedingungen behandelt, unter denen ein Normalmodell angemessen ist; die zwei verschiedenen Fehlerarten beim Hypothesentesten; und die Wahl des Konfidenzniveaus für ein Konfidenzintervall.
:::

In [Kapitel -@sec-foundations-bootstrapping] wurden Inferenzmethoden für einen einzelnen Anteil eingeführt, bei denen Punktschätzer und Konfidenzintervalle untersucht wurden.
In diesem Abschnitt werden diese Themen wiederholt und erläutert, wie ein geeigneter Stichprobenumfang bei der Erhebung von Daten für einzelne Anteile gewählt werden kann.

Zu beachten ist, dass in einer Studie, die sich auf einen Anteil konzentriert, nur eine Variable gemessen wird.
Für jede Beobachtungseinheit wird die einzelne Variable entweder als Erfolg oder als Misserfolg gemessen (z.B. „chirurgische Komplikation" vs. „keine chirurgische Komplikation").
Da die betreffende Forschungsfrage sich nur auf eine einzige Variable konzentriert, gibt es keine Möglichkeit, die Variable über eine andere (erklärende) Variable zu randomisieren.
Aus diesem Grund wird die Randomisierung nicht als Analysewerkzeug verwendet, wenn es um einen einzelnen Anteil geht.
Stattdessen werden Bootstrap-Methoden zum Testen einer bestimmten Hypothese eingesetzt, und es werden auch die zugehörigen mathematischen Modelle erneut betrachtet.

\vspace{-3mm}

## Bootstrap-Test für einen Anteil {#sec-one-prop-null-boot}

Das Konzept der Bootstrap-Simulation unter der Annahme, dass $H_0$ wahr ist, ähnelt den Ideen, die in den Fallstudien in [Kapitel -@sec-foundations-bootstrapping] verwendet wurden, wo ohne eine Annahme über $H_0$ Bootstrapping durchgeführt wurde. Da ein hypothetischer Wert von $p$ (bezeichnet als $p_0)$ getestet wird, hat die Bootstrap-Simulation für Hypothesentests den fantastischen Vorteil, dass sie für beliebige Stichprobenumfänge verwendet werden kann (ein großer Vorteil bei kleinen Stichproben und eine schöne Alternative bei großen Stichproben).

Das Beispiel des medizinischen Beraters aus @sec-case-study-med-consult wird erweitert, aber anstatt ein Intervallschätzer für die wahre Komplikationsrate zu finden, wird eine spezifische Behauptung getestet.

### Beobachtete Daten

Zur Erinnerung: die Ausgangssituation des Beispiels:
Menschen, die ein Organ zur Transplantation bereitstellen, suchen manchmal die Hilfe eines speziellen „medizinischen Beraters".
Diese Berater unterstützen den Patienten in allen Aspekten der Operation mit dem Ziel, die Möglichkeit von Komplikationen während des medizinischen Eingriffs und der Erholung zu reduzieren.
Patienten könnten einen Berater unter anderem aufgrund der historischen Komplikationsrate der Klienten des Beraters auswählen.
Eine Beraterin versuchte, Patienten anzuziehen, indem sie darauf hinwies, dass die durchschnittliche Komplikationsrate bei Lebertransplantationen in den USA bei etwa 10% liegt, ihre Klienten aber nur 3 Komplikationen bei den 62 Leberspenderoperationen hatten, die sie begleitet hat.
Sie behauptet, dies sei ein starker Beweis dafür, dass ihre Arbeit maßgeblich zur Reduzierung von Komplikationen beiträgt (und sie deshalb eingestellt werden sollte!).

::: {.workedexample data-latex=""}
Ist es anhand der Daten möglich, die Behauptung der Beraterin zu beurteilen, dass ihre Komplikationsrate unter 10% liegt?

------------------------------------------------------------------------

Nein.
Die Behauptung ist, dass ein kausaler Zusammenhang besteht, aber die Daten sind beobachtend.
Patienten, die diese Beraterin engagieren, könnten aus anderen Gründen niedrigere Komplikationsraten aufweisen.

Obwohl es nicht möglich ist, diese kausale Behauptung zu beurteilen, ist es immer noch möglich, mit diesen Daten auf eine Assoziation zu testen.
Für diese Frage wird untersucht: Könnte die niedrige Komplikationsrate von $\hat{p} = 0.0484$ einfach zufällig aufgetreten sein, wenn sich ihre Komplikationsrate nicht vom US-Standardwert unterscheidet?
:::

::: {.guidedpractice data-latex=""}
Formulieren Sie Hypothesen in einfacher und statistischer Sprache, um die Assoziation zwischen der Arbeit der Beraterin und der wahren Komplikationsrate $p$ ihrer Klienten zu testen.[^16-inference-one-prop-1]
:::

[^16-inference-one-prop-1]: $H_0:$ Es gibt keinen Zusammenhang zwischen den Beiträgen der Beraterin und der Komplikationsrate der Klienten.
    In statistischer Sprache: $p = 0.10.$ $H_A:$ Patienten, die mit der Beraterin zusammenarbeiten, haben tendenziell eine Komplikationsrate unter 10%, d.h. $p < 0.10.$

Da sich herausstellt, dass die Bedingungen für die Arbeit mit der Normalverteilung nicht erfüllt sind (siehe @sec-one-prop-norm), sollte die mit dem Stichprobenanteil verbundene Unsicherheit nicht mit der Normalverteilung modelliert werden, da dies die mit der Stichprobenstatistik verbundene Unsicherheit unterschätzen würde.
Dennoch sollen die Hypothesen aus der vorherigen Geführten Übung ohne den Normalverteilungsrahmen bewertet werden.
Dazu muss die Möglichkeit eines Stichprobenwerts $(\hat{p})$ bewertet werden, der so weit unter dem Nullwert $p_0 = 0.10$ liegt wie der beobachtete Wert.
Die Abweichung des Stichprobenwerts vom hypothetisierten Parameter wird üblicherweise mit einem p-Wert quantifiziert.

Der p-Wert wird auf Basis der Nullverteilung berechnet, welche die Verteilung der Teststatistik unter der Annahme darstellt, dass die Nullhypothese wahr ist.
Unter der Annahme, dass die Nullhypothese wahr ist, kann der p-Wert berechnet werden, indem die Wahrscheinlichkeit bestimmt wird, eine Teststatistik zu beobachten, die die Alternativhypothese mindestens so stark unterstützt wie die beobachtete Teststatistik.
Hier wird eine Bootstrap-Simulation verwendet, um den p-Wert zu berechnen.

### Variabilität der Statistik

Es soll die Stichprobenverteilung der Teststatistik $(\hat{p})$ unter der Annahme identifiziert werden, dass die Nullhypothese wahr ist.
Mit anderen Worten: Es soll die Variabilität untersucht werden, die bei Stichprobenanteilen zu erwarten ist, wenn die Nullhypothese wahr wäre.
Anhand dieser Information soll dann entschieden werden, ob genug Evidenz vorliegt, um die Nullhypothese abzulehnen.

Unter der Nullhypothese haben 10% der Leberspender während oder nach der Operation Komplikationen.
Angenommen, diese Rate unterschied sich wirklich nicht für die Klienten der Beraterin (für *alle* Klienten der Beraterin, nicht nur die 62 zuvor gemessenen).
Wenn dies der Fall wäre, könnte man *simulieren*, wie 62 Klienten aussehen würden, um einen Stichprobenanteil für die Komplikationsrate aus der Nullverteilung zu erhalten.
Das Simulieren von Beobachtungen mit einem hypothetischen Nullparameterwert wird oft als **parametrische Bootstrap-Simulation**\index{parametric bootstrap} bezeichnet, hier wird es beschreibend als „Simulieren unter der Nullhypothesenannahme" bezeichnet.

```{r}
#| include: false
terms_chp_16 <- c("parametric bootstrap")
```

Ähnlich wie der in [Kapitel -@sec-foundations-bootstrapping] beschriebene Prozess kann jeder Klient mithilfe eines Beutels mit Murmeln simuliert werden, von denen 10% rot und 90% weiß sind.
Eine Murmel aus dem Beutel zu ziehen (mit 10% roten Murmeln) ist eine Möglichkeit zu simulieren, ob ein Patient eine Komplikation hat, *wenn die wahre Komplikationsrate 10% beträgt*.
Wenn 62 Murmeln gezogen und dann der Anteil der Patienten mit Komplikationen in der Simulation berechnet wird, $\hat{p}_{sim1},$ dann ist der resultierende Stichprobenanteil eine Stichprobe aus der Nullverteilung.

In einer Simulation gab es 5 simulierte Fälle mit einer Komplikation und 57 simulierte Fälle ohne Komplikation, d.h. $\hat{p}_{sim1} = 5/62 = 0.081.$

::: {.workedexample data-latex=""}
Reicht diese eine Simulation aus, um zu entscheiden, ob die Nullhypothese abgelehnt werden soll?

------------------------------------------------------------------------

Nein.
Um die Hypothesen zu beurteilen, muss eine Verteilung vieler Werte von $\hat{p}_{sim}$ betrachtet werden, nicht nur eine *einzelne* Ziehung aus dieser Stichprobenverteilung.
:::

### Beobachtete Statistik vs. Nullstatistiken

Eine Simulation reicht nicht aus, um ein Gefühl für die Nullverteilung zu bekommen; viele Simulationsstudien sind notwendig.
Etwa 10.000 scheinen ausreichend zu sein.
Allerdings ist es eine Zeit- und Geldverschwendung, jemanden 10.000 Studien per Hand simulieren zu lassen.
Stattdessen werden Simulationen typischerweise in einen Computer programmiert, was viel effizienter ist.

```{r}
#| include: false
set.seed(334422)
medical_consultant_sim_dist <- tibble(stat = rbinom(10000, 62, 0.1)/62)

medical_consultant_n_sim <- medical_consultant_sim_dist |>
  filter(stat <= 0.0484) |>
  nrow()

medical_consultant_p_val <- round(medical_consultant_n_sim / 10000, 3)
```

@fig-nullDistForPHatIfLiverTransplantConsultantIsNotHelpful zeigt die Ergebnisse von 10.000 simulierten Studien.
Die Anteile, die gleich oder kleiner als $\hat{p} = 0.0484$ sind, sind schattiert.
Die schattierten Bereiche stellen Stichprobenanteile unter der Nullverteilung dar, die mindestens so viel Evidenz wie $\hat{p}$ zugunsten der Alternativhypothese liefern.
Es gab `r medical_consultant_n_sim` simulierte Stichprobenanteile mit $\hat{p}_{sim} \leq 0.0484.$ Diese werden verwendet, um den linken Schwanzbereich der Nullverteilung zu konstruieren und den p-Wert zu ermitteln:

$$\text{linker Schwanzbereich} = \frac{\text{Anzahl der beobachteten Simulationen mit }\hat{p}_{sim} \leq \text{ 0.0484}}{10000}$$

Von den 10.000 simulierten $\hat{p}_{sim}$ waren `r medical_consultant_n_sim` gleich oder kleiner als $\hat{p}.$ Da der Hypothesentest einseitig ist, ist der geschätzte p-Wert gleich diesem Schwanzbereich: `r medical_consultant_p_val`.

```{r}
#| label: fig-nullDistForPHatIfLiverTransplantConsultantIsNotHelpful
#| fig-cap: |
#|   The null distribution for $\hat{p},$ created from 10,000 simulated studies. 
#|   The left tail, representing the p-value for the hypothesis test is colored
#|   in blue.
#| fig-alt: |
#|   Histogram of 10,000 simulated sample proportions,
#|   from the null distribution, where the true proportion is 0.1. The left tail, representing the 
#|   p-value for the hypothesis test, is colored in blue.
#| fig-asp: 0.4
#| fig-width: 7
ggplot(medical_consultant_sim_dist, aes(x = stat)) +
  geom_histogram(binwidth = 0.0167) +
  gghighlight(stat <= 00.0484) +
  scale_x_continuous(breaks = seq(0, 0.25, 0.05), labels = label_number(accuracy = 0.01)) +
  labs(
    x = expression(hat(p)[sim]),
    y = "Number of\nsimulated scenarios"
  )
```

::: {.guidedpractice data-latex=""}
Da der geschätzte p-Wert `r medical_consultant_p_val` beträgt, was größer als das Signifikanzniveau 0.05 ist, kann die Nullhypothese nicht abgelehnt werden.
Erklären Sie, was das in einfacher Sprache im Kontext des Problems bedeutet.[^16-inference-one-prop-2]
:::

[^16-inference-one-prop-2]: Es gibt nicht genug Evidenz, um die Nullhypothese zugunsten der Alternativhypothese abzulehnen.
    Es kann nicht geschlossen werden, dass es Hinweise gibt, dass die Komplikationsrate der Beraterin niedriger ist als die US-Standardrate von 10%. Gleichzeitig kann auch nicht geschlossen werden, dass es Hinweise gibt, dass die Komplikationsrate der Beraterin höher ist als die US-Standardrate von 10%. Wenn der p-Wert größer als das Signifikanzniveau ist, können keine Schlussfolgerungen über die Forschungsaussage gezogen werden.

::: {.guidedpractice data-latex=""}
Impliziert die Schlussfolgerung aus der vorherigen Geführten Übung, dass die Beraterin gut in ihrer Arbeit ist?
Erklären Sie.[^16-inference-one-prop-3]
:::

[^16-inference-one-prop-3]: Nicht unbedingt.
    Es gibt keine Hinweise, um eine Aussage in eine Richtung zu machen, daher können keine Behauptungen darüber aufgestellt werden, ob die Beraterin gut in ihrer Arbeit ist.

::: {.important data-latex=""}
**Nullverteilung von** $\hat{p}$ **mit Bootstrap-Simulation.**

Unabhängig von der gewählten statistischen Methode wird der p-Wert immer durch die Analyse der Nullverteilung der Teststatistik abgeleitet.
Das Normalmodell approximiert die Nullverteilung für $\hat{p}$ (den Stichprobenanteil) schlecht, wenn die Erfolgs-Misserfolgs-Bedingung nicht erfüllt ist.
Als Alternative kann die Nullverteilung mithilfe simulierter Stichprobenanteile erzeugt und diese Verteilung zur Berechnung des Schwanzbereichs, d.h. des p-Werts, verwendet werden.
:::

\vspace{-5mm}

In der vorherigen Geführten Übung ist der p-Wert *geschätzt*.
Er ist nicht exakt, da die simulierte Nullverteilung selbst nur eine enge Approximation der Stichprobenverteilung der Stichprobenstatistik ist.
Ein exakter p-Wert kann mit der Binomialverteilung erzeugt werden, aber diese Methode wird in diesem Buch nicht behandelt.

## Mathematisches Modell für einen Anteil {#sec-one-prop-norm}

### Bedingungen

In @sec-normalDist wurde die Normalverteilung eingeführt und gezeigt, wie sie als mathematisches Modell zur Beschreibung der Variabilität einer Statistik verwendet werden kann.
Es gibt Bedingungen, unter denen ein Stichprobenanteil $\hat{p}$ gut mit einer Normalverteilung modelliert wird.
Wenn die Beobachtungen unabhängig und der Stichprobenumfang ausreichend groß sind, wird das Normalmodell die Stichprobenverteilung des Stichprobenanteils recht gut beschreiben; wenn die Beobachtungen die Bedingungen verletzen, kann das Normalmodell ungenau sein.
Insbesondere kann es die Variabilität des Stichprobenanteils unterschätzen.

::: {.important data-latex=""}
**Stichprobenverteilung von** $\hat{p}.$

Die Stichprobenverteilung für $\hat{p}$ (den Stichprobenanteil) auf Basis einer Stichprobe der Größe $n$ aus einer Population mit einem wahren Anteil $p$ ist annähernd normal, wenn:

1.  Die Beobachtungen der Stichprobe unabhängig sind, z.B. aus einer einfachen Zufallsstichprobe stammen.
2.  Es werden mindestens 10 Erfolge und 10 Misserfolge in der Stichprobe erwartet, d.h. $np\geq10$ und $n(1-p)\geq10.$ Dies wird als **Erfolgs-Misserfolgs-Bedingung** bezeichnet.

Wenn diese Bedingungen erfüllt sind, ist die Stichprobenverteilung von $\hat{p}$ annähernd normal mit Mittelwert $p$ und Standardfehler von $\hat{p}$ als $SE = \sqrt{\frac{\ \hat{p}(1-\hat{p})\ }{n}}.$
:::

Zur Erinnerung: Der Fehlerspielraum wird durch den Standardfehler definiert.
Der Fehlerspielraum für $\hat{p}$ kann direkt aus $SE(\hat{p})$ gewonnen werden.

::: {.important data-latex=""}
**Fehlerspielraum für** $\hat{p}.$

Der Fehlerspielraum beträgt $z^\star \times \sqrt{\frac{\ \hat{p}(1-\hat{p})\ }{n}},$ wobei $z^\star$ aus einem bestimmten Perzentil der Normalverteilung berechnet wird.
:::

\index{success-failure condition} \index{standard error (SE)!single proportion}\index{single proportion!standard error (SE)}

```{r}
#| include: false
terms_chp_16 <- c(terms_chp_16, "success-failure condition", "SE single proportion")
```

Typischerweise ist der wahre Anteil $p$ nicht bekannt, daher wird ein Wert eingesetzt, um die Bedingungen zu überprüfen und den Standardfehler zu schätzen.
Für Konfidenzintervalle wird der Stichprobenanteil $\hat{p}$ verwendet, um die Erfolgs-Misserfolgs-Bedingung zu überprüfen und den Standardfehler zu berechnen.
Für Hypothesentests wird typischerweise der Nullwert – d.h. der in der Nullhypothese angegebene Anteil – anstelle von $p$ verwendet.

Die Unabhängigkeitsbedingung ist eine etwas differenziertere Anforderung.
Wenn sie nicht erfüllt ist, ist es wichtig zu verstehen, wie und warum sie verletzt wird.
Zum Beispiel gibt es keine statistischen Methoden, die die inhärenten Verzerrungen von Daten aus einer Gelegenheitsstichprobe wirklich korrigieren können.
Andererseits, wenn eine Klumpen-Stichprobe gezogen wurde (siehe @sec-samp-methods), wären die Beobachtungen nicht unabhängig, aber geeignete statistische Methoden stehen für die Analyse der Daten zur Verfügung (diese gehen jedoch über den Umfang selbst der meisten zweiten oder dritten Statistikveranstaltungen hinaus).

::: {.workedexample data-latex=""}
In den Beispielen auf Basis der Großstichprobentheorie wurde $\hat{p}$ mit der Normalverteilung modelliert.
Warum ist dies für die Fallstudie zum medizinischen Berater nicht angemessen?

------------------------------------------------------------------------

Die Unabhängigkeitsannahme könnte vertretbar sein, wenn jede der Operationen von einem anderen Chirurgenteam durchgeführt wird.
Die Erfolgs-Misserfolgs-Bedingung ist jedoch nicht erfüllt.
Unter der Nullhypothese würde man $62 \times 0.10 = 6.2$ Komplikationen erwarten, nicht die 10, die für die Normalapproximation erforderlich sind.
:::

Obwohl dieses Buch auf gut abgegrenzte statistische Probleme beschränkt ist, ist zu beachten, dass dies nur das erste Buch in einer großen Bibliothek statistischer Methoden ist, die für ein sehr breites Spektrum von Daten und Kontexten geeignet sind.

### Konfidenzintervall für einen Anteil

\index{point estimate!single proportion}
\index{single proportion!point estimate}

Ein Konfidenzintervall liefert einen Bereich plausibler Werte für den Parameter $p,$ und wenn $\hat{p}$ mit einer Normalverteilung modelliert werden kann, hat das Konfidenzintervall für $p$ die Form $\hat{p} \pm z^{\star} \times SE.$ Dabei ist $\hat{p}$ der Stichprobenanteil.
Der Wert $z^{\star}$ bestimmt das Konfidenzniveau (bisher auf 1.96 festgesetzt) und wird in den folgenden Beispielen ausführlich besprochen.
Der Wert des Standardfehlers $SE$ hängt stark vom Stichprobenumfang ab.

::: {.important data-latex=""}
**Standardfehler eines einzelnen Anteils,** $\hat{p}.$

Wenn die Bedingungen erfüllt sind, sodass die Verteilung von $\widehat{p}$ (dem Stichprobenanteil) annähernd normal ist, wird die **Variabilität** eines einzelnen Anteils $\widehat{p}$ gut durch folgende Formel beschrieben:

\vspace{-5mm}

$$SE(\hat{p}) = \sqrt{\frac{p(1-p)}{n}}$$

Da der wahre Wert von $p$ (die Wahrscheinlichkeit oder der Anteil in der Population) fast nie bekannt ist, ist folgende Formel hilfreicher:

\vspace{-5mm}

$$
SE(\hat{p}) \approx \sqrt{\frac{(\mbox{best guess of }p)(1 - \mbox{best guess of }p)}{n}}
$$

Beim Hypothesentesten verwenden wir $p_0$ (den in der Nullhypothese angegebenen Anteil) als beste Schätzung von $p.$ Für Konfidenzintervalle verwenden wir $\widehat{p}$ als beste Schätzung von $p.$
:::

::: {.guidedpractice data-latex=""}
Betrachten Sie viele Umfragen unter registrierten Wählern (d.h. Zufallsstichproben) der Größe 300, in denen gefragt wird, ob sie die Legalisierung von Marihuana unterstützen.
Es wird vermutet, dass etwa 2/3 aller Wähler die Legalisierung von Marihuana unterstützen.
Um zu verstehen, wie der Stichprobenanteil $(\hat{p})$ über die Stichproben variieren würde, berechnen Sie den Standardfehler von $\hat{p}.$[^16-inference-one-prop-4]
:::

[^16-inference-one-prop-4]: Da $p$ unbekannt ist, aber etwa 2/3 erwartet wird, wird 2/3 in der Formel für den Standardfehler anstelle von $p$ eingesetzt.
    $SE = \sqrt{\frac{p(1-p)}{n}} \approx \sqrt{\frac{2/3 (1 - 2/3)} {300}} = 0.027.$

### Variabilität des Stichprobenanteils

::: {.workedexample data-latex=""}
Eine einfache Zufallsstichprobe von 826 Kreditnehmern von Kurzzeitkrediten wurde befragt, um ihre Interessen bezüglich Regulierung und Kosten besser zu verstehen.
70% der Antworten unterstützten neue Regulierungen für Kurzzeitkreditgeber.

1.  Ist es sinnvoll, die Verteilung von $\hat{p}$ mit einer Normalverteilung zu modellieren?

2.  Schätzen Sie den Standardfehler von $\hat{p}.$

3.  Konstruieren Sie ein 95%-Konfidenzintervall für $p,$ den Anteil der Kurzzeitkreditnehmer, die verstärkte Regulierungen für Kurzzeitkreditgeber unterstützen.

------------------------------------------------------------------------

1.  Die Daten stammen aus einer Zufallsstichprobe, daher ist es vernünftig anzunehmen, dass die Beobachtungen unabhängig und repräsentativ für die interessierende Population sind. Zudem muss die Erfolgs-Misserfolgs-Bedingung überprüft werden, wobei $\hat{p}$ anstelle von $p$ bei der Berechnung eines Konfidenzintervalls verwendet wird. Da beide Werte mindestens 10 sind, kann die Normalverteilung zur Modellierung von $\hat{p}$ verwendet werden.

$$
\begin{aligned}
  \text{Support: }
      n p &
          \approx 826 \times 0.70
      = 578\\
  \text{Not: }
      n (1 - p) &
        \approx 826 \times (1 - 0.70)
      = 248
\end{aligned}
$$
2.  Da $p$ unbekannt ist und der Standardfehler für ein Konfidenzintervall berechnet wird, wird $\hat{p}$ anstelle von $p$ in der Formel verwendet.

$$SE = \sqrt{\frac{p(1-p)}{n}} \approx \sqrt{\frac{0.70 (1 - 0.70)} {826}} = 0.016.$$

3.  Mit $\hat{p} = 0.70$, $z^{\star} = 1.96$ für ein 95%-Konfidenzintervall und dem Standardfehler $SE = 0.016$ aus der vorherigen Geführten Übung ergibt sich das Konfidenzintervall:

$$ 
\begin{aligned}
\text{point estimate} \ &\pm \ z^{\star} \times \ SE \\
0.70 \ &\pm \ 1.96 \ \times \ 0.016 \\ 
(0.669 \ &, \ 0.731)
\end{aligned}
$$
Es besteht 95%-ige Sicherheit, dass der wahre Anteil der Kurzzeitkreditnehmer, die zum Zeitpunkt der Umfrage Regulierungen unterstützten, zwischen 0.669 und 0.731 lag.
:::

::: {.important data-latex=""}
**Konstruktion eines Konfidenzintervalls für einen einzelnen Anteil.**

Es gibt drei Schritte zur Konstruktion eines Konfidenzintervalls für $p$ (den wahren Populationsanteil oder die Wahrscheinlichkeit).

1.  Prüfen Sie, ob es sinnvoll erscheint, die Unabhängigkeit der Beobachtungen anzunehmen, und überprüfen Sie die Erfolgs-Misserfolgs-Bedingung mit $\hat{p}$ (dem Stichprobenanteil). Wenn die Bedingungen erfüllt sind, kann die Stichprobenverteilung von $\hat{p}$ gut durch das Normalmodell approximiert werden.
2.  Berechnen Sie den Standardfehler unter Verwendung von $\hat{p}$ anstelle von $p$.
3.  Wenden Sie die allgemeine Formel für das Konfidenzintervall an.
:::

Weitere Beispiele zu Konfidenzintervallen für einen Anteil finden Sie in @sec-ConfidenceIntervals.

\clearpage

### Änderung des Konfidenzniveaus

\index{confidence level}

Angenommen, Konfidenzintervalle mit einem etwas höheren Konfidenzniveau als 95% sollen betrachtet werden: vielleicht ist ein Konfidenzniveau von 99% gewünscht.
Denken Sie an die Analogie des Fischfangs zurück: Wenn sichergestellt werden soll, den Fisch zu fangen, sollte ein breiteres Netz verwendet werden.
Um ein 99%-Konfidenzniveau zu erreichen, muss auch das 95%-Intervall erweitert werden.
Andererseits, wenn ein Intervall mit geringerem Vertrauen wie 90% gewünscht wird, könnte das ursprüngliche 95%-Intervall etwas schmaler gemacht werden.

Die 95%-Konfidenzintervallstruktur bietet Orientierung, wie Intervalle mit neuen Konfidenzniveaus erstellt werden können.
Nachfolgend ist ein allgemeines 95%-Konfidenzintervall für einen Punktschätzer, der aus einer annähernd normalen Verteilung stammt:

\vspace{-5mm}

$$
\text{point estimate} \ \pm \ 1.96 \ \times \ SE
$$

Dieses Intervall besteht aus drei Komponenten: dem Punktschätzer, „1.96" und dem Standardfehler.
Die Wahl von $1.96 \times SE$ basierte darauf, 95% der Daten einzufangen, da der Schätzer etwa 95% der Zeit innerhalb von 1.96 Standardfehlern des wahren Werts liegt.
1.96 entspricht dem 95%-Konfidenzniveau.

::: {.guidedpractice data-latex=""}
Wenn $X$ eine normalverteilte Zufallsvariable ist, wie oft wird $X$ innerhalb von 2.58 Standardabweichungen des Mittelwerts liegen?[^16-inference-one-prop-5]
:::

[^16-inference-one-prop-5]: Dies ist äquivalent zur Frage, wie oft der $Z$-Wert größer als -2.58 aber kleiner als 2.58 sein wird.
    (Für eine Abbildung, siehe @fig-choosingZForCI.) Um diese Wahrscheinlichkeit zu bestimmen, werden -2.58 und 2.58 in der Normalwahrscheinlichkeitstabelle nachgeschlagen (0.0049 und 0.9951).
    Damit gibt es eine Wahrscheinlichkeit von $0.9951-0.0049 \approx 0.99$, dass die unbeobachtete Zufallsvariable $X$ innerhalb von 2.58 Standardabweichungen des Mittelwerts liegt.

```{r}
#| label: fig-choosingZForCI
#| fig-cap: |
#|   The area between -$z^{\star}$ and $z^{\star}$ increases as $|z^{\star}|$ 
#|   becomes larger. If the confidence level is 99%, we choose $z^{\star}$ such 
#|   that 99% of the normal curve is between -$z^{\star}$ and $z^{\star},$ 
#|   which corresponds to 0.5% in the lower tail and 0.5% in the upper 
#|   tail: $z^{\star}=2.58.$
#| fig-alt: |
#|   A normal curve with 99% of the area between negative z star and positive z star.
#|   The area between negative z star and positive z star increases as $| z star
#|   becomes larger. If the confidence level is 99 percent, we choose z star such
#|   that 99 percent of the normal curve is between negative z star and positive z star,
#|   which corresponds to 0.5 percent  in the lower tail and 0.5 percent in the upper
#|   tail.  The z star value is 2.58.
#| fig-asp: 0.5
par(mar = c(3.3, 1, .5, 1), mgp = c(2.1, 0.6, 0))
X <- rev(seq(-4, 4, 0.025))
Y <- dt(X, 10) # makes better visual
plot(X, Y, type = "l", xlab = "Standard deviations from the mean", ylab = "", axes = FALSE, xlim = 3.3 * c(-1, 1), ylim = c(0, 0.59), col = IMSCOL["gray", "full"])
axis(1, at = -3:3)
abline(h = 0) 
yMax <- 0.41
X <- seq(-4, 4, 0.025)
Y <- dt(X, 10) # makes better visual
lines(X, Y, col = IMSCOL["gray", "full"])

these <- (X < 2.58 & X > -2.58)
x <- c(-2.58, X[these], 2.58)
y <- c(0, dt(X[these], 10), 0)
polygon(x, y, col = IMSCOL["blue", "f2"], border = "#00000000")
these <- (X < 1.96 & X > -1.96)
x <- c(-1.96, X[these], 1.96)
y <- c(0, dt(X[these], 10), 0)
polygon(x, y, col = IMSCOL["blue", "full"], border = "#00000000")

lines(1.96 * c(-1, 1), rep(yMax, 2), lwd = 2)
lines(rep(-1.96, 2), c(0, yMax), lty = 2, col = IMSCOL["gray", "full"])
lines(rep(1.96, 2), c(0, yMax), lty = 2, col = IMSCOL["gray", "full"])
text(0, yMax, "95%, extends -1.96 to 1.96", pos = 3)

yMax <- 0.53
lines(2.58 * c(-1, 1), rep(yMax, 2), lwd = 2)
lines(rep(-2.58, 2), c(0, yMax), lty = 2, col = "#00000055")
lines(rep(2.58, 2), c(0, yMax), lty = 2, col = "#00000055")
text(0, yMax, "99%, extends -2.58 to 2.58", pos = 3)
```

\index{confidence interval}\index{Z-CI!single proportion}

Um ein 99%-Konfidenzintervall zu erstellen, wird 1.96 in der 95%-Konfidenzintervallformel durch $2.58$ ersetzt. Die vorherige Geführte Übung zeigt, dass eine normalverteilte Zufallsvariable 99% der Zeit innerhalb von 2.58 Standardabweichungen ihres Mittelwerts liegt.
Dieser Ansatz – die Verwendung von Z-Werten im Normalmodell zur Berechnung von Konfidenzniveaus – ist angemessen, wenn der Punktschätzer mit einer Normalverteilung assoziiert ist und der Standardfehler korrekt berechnet werden kann.
Die Formel für ein 99%-Konfidenzintervall lautet daher:

$$
\text{point estimate} \ \pm \ 2.58 \ \times \ SE
$$

Die Normalapproximation ist entscheidend für die Präzision der $z^\star$-Konfidenzintervalle (im Gegensatz zu den Bootstrap-Perzentil-Konfidenzintervallen).
Wenn das Normalmodell keine gute Anpassung liefert, werden alternative Verteilungen verwendet, die die Stichprobenverteilung besser charakterisieren, oder es werden Bootstrap-Verfahren eingesetzt.

::: {.guidedpractice data-latex=""}
Erstellen Sie ein 99%-Konfidenzintervall für den Einfluss des Stents auf das Schlaganfallrisiko mithilfe der Daten aus @sec-case-study-stents-strokes.
Der Punktschätzer beträgt 0.090 und der Standardfehler ist $SE = 0.028.$ Es wurde bereits für Sie überprüft, dass der Punktschätzer sinnvoll durch eine Normalverteilung modelliert werden kann.[^16-inference-one-prop-6]
:::

[^16-inference-one-prop-6]: Da die notwendigen Bedingungen für die Anwendung des Normalmodells bereits für uns überprüft wurden, kann direkt zur Konstruktion des Konfidenzintervalls übergegangen werden: $\text{point estimate} \pm 2.58 \times SE$ ergibt ein Intervall von (0.018, 0.162). Es besteht 99%-ige Sicherheit, dass das Einsetzen eines Stents im Gehirn eines Schlaganfallrisikopatienten das Schlaganfallrisiko innerhalb von 30 Tagen um eine Rate von 0.018 bis 0.162 erhöht (vorausgesetzt, die Patienten sind repräsentativ für die Population).

::: {.important data-latex=""}
**Mathematisches Modell-Konfidenzintervall für jedes Konfidenzniveau.**

Wenn der Punktschätzer dem Normalmodell mit Standardfehler $SE$ folgt, dann ist ein Konfidenzintervall für den Populationsparameter

$$
\text{point estimate} \ \pm \ z^{\star} \ \times \ SE
$$

wobei $z^{\star}$ dem gewählten Konfidenzniveau entspricht.
:::

@fig-choosingZForCI liefert eine Abbildung, wie $z^{\star}$ auf Basis eines Konfidenzniveaus bestimmt wird.
Es wird $z^{\star}$ so gewählt, dass der Bereich zwischen $-z^{\star}$ und $z^{\star}$ im Normalmodell dem Konfidenzniveau entspricht.

::: {.guidedpractice data-latex=""}
Zuvor wurde festgestellt, dass das Einsetzen eines Stents im Gehirn eines Schlaganfallrisikopatienten das Schlaganfallrisiko *erhöhte*.
Die Studie schätzte eine 9%-ige Zunahme der Anzahl von Patienten, die einen Schlaganfall hatten, und der Standardfehler dieser Schätzung betrug etwa $SE = 2.8\%.$ Berechnen Sie ein 90%-Konfidenzintervall für den Effekt.[^16-inference-one-prop-7]
:::

[^16-inference-one-prop-7]: Es muss $z^{\star}$ so gefunden werden, dass 90% der Verteilung zwischen $-z^{\star}$ und $z^{\star}$ im Standardnormalmodell $N(\mu=0, \sigma=1)$ liegen. Es kann $-z^{\star}$ in der Normalwahrscheinlichkeitstabelle nachgeschlagen werden, indem nach einem unteren Schwanzbereich von 5% gesucht wird (die anderen 5% befinden sich im oberen Schwanzbereich), daher $z^{\star} = 1.65.$ Das 90%-Konfidenzintervall kann dann berechnet werden als $\text{point estimate} \pm 1.65 \times SE \to (4.4\%, 13.6\%).$ (Hinweis: Die Normalitätsbedingungen wurden zuvor bereits für uns bestätigt.) Das heißt, es besteht 90%-ige Sicherheit, dass das Einsetzen eines Stents im Gehirn eines Schlaganfallpatienten das Schlaganfallrisiko innerhalb von 30 Tagen um 4,4% bis 13,6% erhöhte.\
    Das Problem war als 90% eingerichtet, um darauf hinzuweisen, dass kein hohes Konfidenzniveau erforderlich war (wie 95% oder 99%).
    Ein geringeres Konfidenzniveau erhöht das Fehlerpotenzial, erzeugt aber auch ein schmaleres Intervall.

### Hypothesentest für einen Anteil

Eine mögliche Regulierung für Kurzzeitkreditgeber wäre, dass sie eine Bonitätsprüfung durchführen und die Schuldzahlungen gegen die Finanzen des Kreditnehmers abwägen müssten.
Es soll untersucht werden: Würden Kreditnehmer diese Form der Regulierung unterstützen?

::: {.guidedpractice data-latex=""}
Stellen Sie Hypothesen auf, um zu bewerten, ob Kreditnehmer mehrheitlich diese Art von Regulierung unterstützen.[^16-inference-one-prop-8]
:::

[^16-inference-one-prop-8]: $H_0:$ Es gibt keine Unterstützung für die Regulierung; $H_0:$ $p \leq 0.50.$ $H_A:$ Die Mehrheit der Kreditnehmer unterstützt die Regulierung; $H_A:$ $p > 0.50.$

Um den Normalverteilungsrahmen im Kontext eines Hypothesentests für einen Anteil anzuwenden, müssen die Unabhängigkeits- und Erfolgs-Misserfolgs-Bedingungen erfüllt sein.
Bei einem Hypothesentest wird die Erfolgs-Misserfolgs-Bedingung mithilfe des Nullanteils überprüft: Es wird sichergestellt, dass $np_0$ und $n(1-p_0)$ mindestens 10 betragen, wobei $p_0$ der Nullwert ist.

::: {.important data-latex=""}
**Die Teststatistik zur Beurteilung eines einzelnen Anteils ist ein Z-Wert.**

Der **Z-Wert**\index{Z score}\index{Z score!single proportion}\index{single proportion!Z score} ist ein Verhältnis, das angibt, wie der Stichprobenanteil vom hypothetisierten Anteil $(p_0)$ abweicht, verglichen mit der erwarteten Variabilität der $\hat{p}$-Werte (Stichprobenanteile).

$$
Z = \frac{\hat{p} - p_0}{\sqrt{p_0(1 - p_0)/n}}
$$

Wenn die Nullhypothese wahr ist und die Bedingungen erfüllt sind, hat Z eine Standardnormalverteilung.

Bedingungen:

-   unabhängige Beobachtungen\
-   große Stichproben $(n p_0 \geq 10$ und $n (1-p_0) \geq 10)$\
:::

```{r}
#| include: false
terms_chp_16 <- c(terms_chp_16, "Z score")
```

::: {.guidedpractice data-latex=""}
Unterstützen Kurzzeitkreditnehmer eine Regulierung, die Kreditgeber dazu verpflichten würde, ihre Kreditauskunft einzuholen und ihre Schuldzahlungen zu bewerten?
Von einer Zufallsstichprobe von 826 Kreditnehmern sagten 51%, dass sie eine solche Regulierung unterstützen würden.
Ist es sinnvoll, eine Normalverteilung zur Modellierung von $\hat{p}$ für einen Hypothesentest hier zu verwenden?[^16-inference-one-prop-9]
:::

[^16-inference-one-prop-9]: Die Unabhängigkeit gilt, da die Umfrage auf einer Zufallsstichprobe basiert.
    Die Erfolgs-Misserfolgs-Bedingung gilt ebenfalls, was mit dem Nullwert $(p_0 = 0.5)$ aus $H_0$ überprüft wird: $np_0 = 826 \times 0.5 = 413,$ $n(1 - p_0) = 826 \times 0.5 = 413.$ Zur Erinnerung: Die beste Schätzung für $p$ ist hier $p_0$, die aus der Nullhypothese stammt (weil bei den Testschritten angenommen wird, dass die Nullhypothese wahr ist).
    $H_0:$ Es gibt keine Unterstützung für die Regulierung; $H_0:$ $p \leq 0.50.$ $H_A:$ Die Mehrheit der Kreditnehmer unterstützt die Regulierung; $H_A:$ $p > 0.50.$

::: {.important data-latex=""}
**Mathematisches Modell-Hypothesentest für einen Anteil.**

Hypothesen aufstellen und die Bedingungen mithilfe des Nullwerts $p_0$ überprüfen, um sicherzustellen, dass $\hat{p}$ (der Stichprobenanteil) unter $H_0$ annähernd normal ist. Wenn die Bedingungen erfüllt sind, den Standardfehler wiederum mit $p_0$ berechnen und den p-Wert in einer Zeichnung darstellen.
Schließlich den p-Wert berechnen und die Hypothesen auswerten.
:::

Weitere Beispiele zu Hypothesentests für einen Anteil finden Sie in @sec-HypothesisTesting.

::: {.workedexample data-latex=""}
Untersuchen Sie mithilfe der Hypothesen und Daten aus den vorherigen Geführten Übungen, ob die Umfrage zu Kreditregulierungen überzeugenden Beweis liefert, dass die Mehrheit der Kurzzeitkreditnehmer eine neue Regulierung unterstützt, die Kreditgeber zur Bonitätsprüfung und Bewertung der Schuldzahlungen verpflichten würde.

------------------------------------------------------------------------

Da die Hypothesen bereits aufgestellt und die Bedingungen überprüft wurden, können die Berechnungen beginnen.
Der Standardfehler im Kontext eines Hypothesentests für einen Anteil wird mit dem Nullwert $p_0$ berechnet:

\vspace{-5mm}

$$
SE = \sqrt{\frac{p_0 (1 - p_0)}{n}} = \sqrt{\frac{0.5 (1 - 0.5)}{826}} = 0.017
$$

Eine Abbildung des Normalmodells ist unten mit dem p-Wert als schattierter Bereich dargestellt.

```{r}
#| label: normTail-51
#| fig-alt: |
#|   A normal curve centered at 0.5 with a standard deviation of 0.017. 
#|   The area to the right of 0.51 is shaded.
#| fig-asp: 0.4
#| out-width: 60%
#| fig-align: center
par(mar = c(2, 0, 0, 0))
normTail(0.5, 0.017, U = 0.51, col = IMSCOL["blue", "full"])  
```

Basierend auf dem Normalmodell kann die Teststatistik als Z-Wert des Punktschätzers berechnet werden:

\vspace{-5mm}

$$
Z = \frac{\text{point estimate} - \text{null value}}{SE} = \frac{0.51 - 0.50}{0.017} = 0.59
$$

Der einseitige Schwanzbereich, der den p-Wert darstellt, beträgt 0,2776.
Da der p-Wert größer als 0.05 ist, wird $H_0$ nicht abgelehnt. Die Umfrage liefert keinen überzeugenden Beweis dafür, dass die Mehrheit der Kurzzeitkreditnehmer Regulierungen rund um Bonitätsprüfungen und die Bewertung von Schuldzahlungen unterstützt.

In @sec-two-prop-errors werden zweiseitige Hypothesentests besprochen, für die das Kurzzeitkreditbeispiel möglicherweise besser geeignet gewesen wäre.
Das heißt, es hätte gefragt werden können, ob die Kreditnehmer die Regulierungen **unterstützen oder ablehnen** (um die Meinung in beide Richtungen von der 50%-Benchmark zu untersuchen).
In diesem Fall wäre der p-Wert auf 0,5552 verdoppelt worden (auch hier würde $H_0$ nicht abgelehnt werden). Im zweiseitigen Hypothesenrahmen wäre die angemessene Schlussfolgerung gewesen, dass die Umfrage keinen überzeugenden Beweis liefert, dass die Mehrheit der Kurzzeitkreditnehmer Regulierungen rund um Bonitätsprüfungen und die Bewertung von Schuldzahlungen unterstützt oder ablehnt.

In beiden Fällen – einseitig oder zweiseitig – ist die Schlussfolgerung etwas unbefriedigend, da kein Ergebnis vorliegt.
Das heißt, es gibt keine Entscheidung in die eine oder andere Richtung bezüglich der öffentlichen Meinung.
Es kann nicht behauptet werden, dass genau 50% der Menschen die Regulierung unterstützen, aber es kann auch keine Mehrheit in eine Richtung behauptet werden.
:::

### Verletzung der Bedingungen

Es wurde viel Zeit damit verbracht, die Bedingungen zu diskutieren, unter denen $\hat{p}$ sinnvoll mit einer Normalverteilung modelliert werden kann.
Was passiert, wenn die Erfolgs-Misserfolgs-Bedingung nicht erfüllt ist?
Was ist, wenn die Unabhängigkeitsbedingung nicht erfüllt ist?
In beiden Fällen bleiben die allgemeinen Ideen der Konfidenzintervalle und Hypothesentests gleich, aber die Strategie oder Technik zur Erzeugung des Intervalls oder p-Werts ändert sich.

Wenn die Erfolgs-Misserfolgs-Bedingung für einen Hypothesentest nicht erfüllt ist, kann die Nullverteilung von $\hat{p}$ mithilfe des Nullwerts $p_0$ simuliert werden, wie in @sec-one-prop-null-boot gezeigt.
Leider liegen Methoden zum Umgang mit Beobachtungen, die nicht unabhängig sind (z.B. wiederholte Messungen an Probanden, bei denen Messungen vor und nach der Studie vorgenommen werden), außerhalb des Rahmens dieses Buches.

\clearpage

## Kapitelzusammenfassung {#sec-chp16-review}

### Zusammenfassung

Aufbauend auf den grundlegenden Ideen aus den vorherigen Kapiteln konzentrierte sich dieses Kapitel ausschließlich auf den einzelnen Populationsanteil als interessierenden Parameter.
Zu beachten ist, dass es nicht möglich ist, einen Randomisierungstest mit nur einer Variable durchzuführen. Für computergestütztes Hypothesentesten wurde daher ein Bootstrap-Rahmen angewandt.
Das Bootstrap-Konfidenzintervall und der mathematische Rahmen für sowohl Hypothesentests als auch Konfidenzintervalle ähneln denen, die auf andere Datenstrukturen und Parameter angewendet werden.
Bei der Verwendung des mathematischen Modells sind die Erfolgs-Misserfolgs-Bedingungen zu berücksichtigen.
Außerdem ist zu wissen, dass Bootstrapping bei größeren Stichproben immer genauer ist.

### Begriffe

Die in diesem Kapitel eingeführten Begriffe sind in @tbl-terms-chp-16 aufgeführt.
Wenn einige dieser Begriffe unklar sind, wird empfohlen, im Text zurückzugehen und ihre Definitionen nachzuschlagen.
Sie sollten leicht als **fettgedruckter Text** erkennbar sein.

```{r}
#| label: tbl-terms-chp-16
#| tbl-cap: Terms introduced in this chapter.
#| tbl-pos: H
make_terms_table(terms_chp_16)
```

\clearpage

## Übungen {#sec-chp16-exercises}

Antworten zu Aufgaben mit ungeraden Nummern finden Sie in [Anhang -@sec-exercise-solutions-16].

::: {.exercises data-latex=""}
{{< include exercises/_16-ex-inference-one-prop.qmd >}}
:::
