# Inferenz für Zwei-Wege-Tabellen {#sec-inference-tables}

```{r}
#| include: false
source("_common.R")
```

::: {.chapterintro data-latex=""}
In [Kapitel -@sec-inference-two-props] lag unser Fokus auf dem Unterschied in Proportionen, einer Statistik, die aus den Erfolgsanteilen (der binären Antwortvariable) berechnet wird, gemessen über zwei Gruppen (die binäre erklärende Variable).
Wie wir in den folgenden Beispielen sehen werden, haben manchmal die erklärenden oder Antwortvariablen mehr als zwei mögliche Optionen.
In diesem Fall ist eine Differenz über zwei Gruppen nicht ausreichend, und der Anteil des „Erfolgs" ist nicht gut definiert, wenn es 3 oder 4 oder mehr mögliche Antwortniveaus gibt.
Die primäre Methode zur Zusammenfassung kategorialer Daten, bei denen sowohl die erklärende als auch die Antwortvariable 2 oder mehr Stufen haben, ist eine Zwei-Wege-Tabelle wie in @tbl-ipod-ask-data-summary.

Beachten Sie, dass bei Zwei-Wege-Tabellen kein offensichtlicher einzelner interessierender Parameter vorhanden ist.
Stattdessen konzentrieren sich Forschungsfragen in der Regel darauf, wie sich die Proportionen der Antwortvariablen über die verschiedenen Stufen der erklärenden Variable verändern (oder nicht).
Da es keinen Populationsparameter zu schätzen gibt, ist das Bootstrapping zur Bestimmung des Standardfehlers der Schätzung nicht sinnvoll.
Daher werden wir uns bei Zwei-Wege-Tabellen auf den Randomisierungstest und die entsprechende mathematische Approximation konzentrieren (und nicht auf Bootstrapping).
:::

## Randomisierungstest auf Unabhängigkeit

Wir alle kaufen gebrauchte Produkte -- Autos, Computer, Lehrbücher und so weiter -- und wir gehen manchmal davon aus, dass die Verkäufer dieser Produkte offen über etwaige zugrunde liegende Probleme mit dem, was sie verkaufen, informieren werden.
Das ist etwas, was wir nicht als selbstverständlich ansehen sollten.
Forscher rekrutierten 219 Teilnehmer für eine Studie, in der sie einen gebrauchten iPod[^18-inference-tables-1] verkaufen würden, von dem bekannt war, dass er in der Vergangenheit zweimal eingefroren war.
Die Teilnehmer wurden angereizt, so viel Geld wie möglich für den iPod zu bekommen, da sie 5 % des Verkaufserlöses zusätzlich zu 10 $ für die Teilnahme erhalten würden.
Die Forscher wollten verstehen, welche Arten von Fragen den Verkäufer dazu bringen würden, das Einfrierungsproblem offenzulegen.

[^18-inference-tables-1]: Für Leser, die nicht so alt sind wie die Autoren: Ein iPod ist im Grunde ein iPhone ohne Mobilfunkdienst, vorausgesetzt, es handelte sich um eine der späteren Generationen.
    Frühere Generationen waren grundlegender.

\clearpage

Den Teilnehmern, die in der Studie die Verkäufer waren, war nicht bekannt, dass die Käufer mit den Forschern zusammenarbeiteten, um den Einfluss verschiedener Fragen auf die Wahrscheinlichkeit zu bewerten, dass die Verkäufer die früheren Probleme mit dem iPod offenbaren.
Die geskripteten Käufer begannen mit „Okay, ich schätze, ich soll zuerst anfangen. Also, du hattest den iPod 2 Jahre ..." und endeten mit einer von drei Fragen:

-   Allgemein: Was können Sie mir darüber sagen?
-   Positive Annahme: Er hat keine Probleme, oder?
-   Negative Annahme: Welche Probleme hat er?

Die Frage ist die Behandlung, die den Verkäufern gegeben wird, und die Antwort ist, ob die Frage sie dazu veranlasste, das Einfrierungsproblem des iPods offenzulegen.
Die Ergebnisse sind in @tbl-ipod-ask-data-summary dargestellt, und die Daten legen nahe, dass die Frage *Welche Probleme hat er?* am effektivsten war, um den Verkäufer dazu zu bringen, die früheren Einfrierungsprobleme offenzulegen.
Sie sollten sich jedoch auch fragen: Könnten wir diese Ergebnisse allein durch Zufall sehen, wenn es wirklich keinen Unterschied in der gestellten Frage gibt, oder ist dies tatsächlich ein Beweis dafür, dass einige Fragen effektiver sind, um die Wahrheit zu erfahren?

```{r}
#| label: ask-data-prep
ask <- ask |>
  mutate(
    response = if_else(response == "disclose", "Disclose problem", "Hide problem"),
    question_class = case_when(
      question_class == "general" ~ "General",
      question_class == "neg_assumption" ~ "Negative assumption",
      question_class == "pos_assumption" ~ "Positive assumption"
    ),
    question_class = fct_relevel(question_class, "General", "Positive assumption", "Negative assumption")
  )
```

```{r}
#| label: tbl-ipod-ask-data-summary
#| tbl-cap: |
#|   Summary of the iPod study, where a question was posed to the study
#|   participant who acted.
#| tbl-pos: H
ask |>
  count(question_class, response) |>
  pivot_wider(names_from = response, values_from = n) |>
  adorn_totals(where = c("row", "col")) |>
  kbl(
    linesep = "", booktabs = TRUE,
    col.names = c("Question", "Disclose problem", "Hide problem", "Total")
  ) |>
  kable_styling(
    bootstrap_options = c("striped", "condensed"),
    latex_options = c("striped"), full_width = FALSE
  )
```

::: {.data data-latex=""}
Die [`ask`](http://openintrostat.github.io/openintro/reference/ask.html)-Daten finden sich im R-Paket [**openintro**](http://openintrostat.github.io/openintro).
:::

Der Hypothesentest für das iPod-Experiment geht wirklich darum, zu beurteilen, ob es überzeugende Beweise dafür gibt, dass es einen Unterschied in den Erfolgsraten gab, mit denen jede Frage den Teilnehmer dazu brachte, das Problem mit dem iPod offenzulegen.
Mit anderen Worten: Ziel ist es zu prüfen, ob die Frage des Käufers unabhängig\index{Unabhängigkeit} davon war, ob der Verkäufer ein Problem offenbart hat.

```{r}
#| include: false
terms_chp_18 <- c("independence")
```

### Erwartete Häufigkeiten in Zwei-Wege-Tabellen

Obwohl wir nicht erwarten würden, dass die Anzahl der Offenlegungen in allen drei Fragegruppen genau gleich ist, scheinen die Offenlegungsraten über die drei Gruppen hinweg erheblich unterschiedlich zu sein.
Um zu untersuchen, ob die Unterschiede in den Raten auf natürliche Variabilität in der Ehrlichkeit der Menschen oder auf einen Behandlungseffekt (d.h. die Frage verursacht die Unterschiede) zurückzuführen sind, müssen wir geschätzte Häufigkeiten für jede Zelle in einer Zwei-Wege-Tabelle berechnen.

::: {.workedexample data-latex=""}
Aus dem Experiment können wir den Anteil aller Verkäufer berechnen, die das Einfrierungsproblem offenbart haben: $61/219 = 0{,}2785.$ Wenn es wirklich keinen Unterschied zwischen den Fragen gibt und 27,85 % der Verkäufer das Einfrierungsproblem unabhängig von der gestellten Frage offenbaren würden, wie viele der 73 Personen in der Gruppe `General` würden wir erwarten, das Einfrierungsproblem offenzulegen?

------------------------------------------------------------------------

Wir würden vorhersagen, dass $0{,}2785 \times 73 = 20{,}33$ Verkäufer das Problem offenbaren würden.
Offensichtlich haben wir weniger als das beobachtet, aber es ist noch nicht klar, ob das auf Zufallsvariabilität zurückzuführen ist oder ob es daran liegt, dass die Fragen unterschiedlich effektiv darin sind, zur Wahrheit zu gelangen.
:::

::: {.guidedpractice data-latex=""}
Wenn die Fragen tatsächlich gleich effektiv wären, d.h. etwa 27,85 % der Befragten das Einfrierungsproblem unabhängig von der gestellten Frage offenbaren würden, wie viele Verkäufer würden wir erwarten, das Einfrierungsproblem in der Gruppe „Positive Annahme" zu *verbergen*?[^18-inference-tables-2]
:::

[^18-inference-tables-2]: Wir würden erwarten: $(1 - 0{,}2785) \times 73 = 52{,}67.$ Es ist in Ordnung, dass dieses Ergebnis, wie das Ergebnis aus dem Beispiel oben, ein Bruch ist.

Wir können die erwartete Anzahl von Verkäufern, die das Einfrierungsproblem offenbaren oder verbergen würden, für alle Gruppen berechnen, wenn die Fragen keinen Einfluss auf das Offenbarte hatten, indem wir dieselben Strategien wie im vorherigen Beispiel und in der angeleiteten Übung verwenden, um die erwarteten Häufigkeiten zu berechnen.
Diese erwarteten Häufigkeiten wurden verwendet, um @tbl-ipod-ask-data-summary-expected zu erstellen, die der @tbl-ipod-ask-data-summary entspricht, nur dass die erwarteten Häufigkeiten nun in Klammern hinzugefügt wurden.

```{r}
#| label: tbl-ipod-ask-data-summary-expected
#| tbl-cap: The observed counts and the expected counts for the iPod experiment.
#| tbl-pos: H
ask_chi_sq <- chisq.test(ask$response, ask$question_class)

ask_chi_sq_obs <- ask_chi_sq$observed |>
  as_tibble() |>
  mutate(type = "observed")

ask_chi_sq_exp <- ask_chi_sq$expected |>
  as.table() |>
  as_tibble() |>
  mutate(type = "expected")

ask_chi_sq_tabs <- bind_rows(ask_chi_sq_obs, ask_chi_sq_exp) |>
  rename_with(.fn = str_remove, .cols = everything(), "ask\\$")

ask_chi_sq_tabs |>
  mutate(response_type = paste0(response, "-", type)) |>
  select(-response, -type) |>
  pivot_wider(names_from = response_type, values_from = n) |>
  relocate(
    question_class,
    contains("Disclose"),
    contains("Hide")
  ) |>
  mutate(across(contains("expected"), ~ paste0("(", round(.x, 2), ")"))) |>
  rowwise() |>
  mutate(Total = sum(c_across(contains("observed")))) |>
  adorn_totals(where = "row") |>
  mutate(
    `Disclose problem-expected` = ifelse(`Disclose problem-expected` == "-", NA, `Disclose problem-expected`),
    `Hide problem-expected` = ifelse(`Hide problem-expected` == "-", NA, `Hide problem-expected`)
  ) |>
  kbl(
    linesep = "", booktabs = TRUE,
    col.names = c("", "", "", "", "", "")
  ) |>
  column_spec(1, width = "15em") |>
  column_spec(3, color = IMSCOL["blue", "full"], italic = TRUE) |>
  column_spec(5, color = IMSCOL["blue", "full"], italic = TRUE) |>
  column_spec(6, width = "5em") |>
  add_header_above(c(" ", "Disclose problem" = 2, "Hide problem" = 2, "Total")) |>
  kable_styling(
    bootstrap_options = c("striped", "condensed"),
    latex_options = c("striped"), full_width = FALSE
  )
```

Die obigen Beispiele und Übungen haben einige Hilfestellung bei der Berechnung der erwarteten Häufigkeiten gegeben.
Im Allgemeinen können die erwarteten Häufigkeiten für eine Zwei-Wege-Tabelle unter Verwendung der Zeilensummen, Spaltensummen und der Gesamtsumme der Tabelle berechnet werden.
Wenn es beispielsweise keinen Unterschied zwischen den Gruppen gäbe, dann sollten etwa 27,85 % jeder Zeile in der ersten Spalte liegen:

$$
\begin{aligned}
0{,}2785\times (\text{Zeile 1 Gesamt}) &= 20{,}33 \\
0{,}2785\times (\text{Zeile 2 Gesamt}) &= 20{,}33 \\
0{,}2785\times (\text{Zeile 3 Gesamt}) &= 20{,}33
\end{aligned} 
$$

Wenn wir zurückblicken, wie 0,2785 berechnet wurde -- als Anteil der Verkäufer, die das Einfrierungsproblem offenbart haben $(61/219)$ -- hätten diese drei erwarteten Häufigkeiten wie folgt berechnet werden können:

$$
\begin{aligned}
\left(\frac{\text{Zeile 1 Gesamt}}{\text{Tabelle Gesamt}}\right)
    \text{(Spalte 1 Gesamt)} &= 20{,}33 \\
\left(\frac{\text{Zeile 1 Gesamt}}{\text{Tabelle Gesamt}}\right)
    \text{(Spalte 2 Gesamt)} &= 20{,}33 \\
\left(\frac{\text{Zeile 1 Gesamt}}{\text{Tabelle Gesamt}}\right)
    \text{(Spalte 3 Gesamt)} &= 20{,}33
\end{aligned} 
$$

Dies führt uns zu einer allgemeinen Formel zur Berechnung der erwarteten Häufigkeiten in einer Zwei-Wege-Tabelle, wenn wir testen möchten, ob es starke Hinweise auf eine Assoziation zwischen der Spalten- und der Zeilenvariable gibt.

::: {.important data-latex=""}
**Berechnung der erwarteten Häufigkeiten in einer Zwei-Wege-Tabelle.**

\index{expected counts}

Um die erwartete Häufigkeit für die $i$-te Zeile und $j$-te Spalte zu berechnen, berechne man:

$$\text{Erwartete Häufigkeit}_{\text{Zeile }i,\text{ Sp. }j} = \frac{(\text{Zeile $i$ Gesamt}) \times (\text{Spalte $j$ Gesamt})}{\text{Tabelle Gesamt}}$$
:::

```{r}
#| include: false
terms_chp_18 <- c(terms_chp_18, "expected counts")
```

### Die beobachtete Chi-Quadrat-Statistik

Die Chi-Quadrat-Teststatistik für eine Zwei-Wege-Tabelle wird berechnet, indem man das Verhältnis der Abweichung der beobachteten Häufigkeiten von den erwarteten Häufigkeiten, verglichen mit den erwarteten Häufigkeiten, für jede Zelle der Tabelle bestimmt.
Für jede Tabellenhäufigkeit berechne man:

$$
\begin{aligned}
&\text{Allgemeine Formel} &&
    \frac{(\text{beobachtete Häufigkeit } - \text{erwartete Häufigkeit})^2}
        {\text{erwartete Häufigkeit}} \\
&\text{Zeile 1, Sp. 1} &&
    \frac{(2 - 20{,}33)^2}{20{,}33} = 16{,}53 \\
&\text{Zeile 2, Sp. 1} &&
    \frac{(23 - 20{,}33)^2}{20{,}33} = 0{,}35 \\
& \hspace{9mm}\vdots &&
    \hspace{13mm}\vdots \\
&\text{Zeile 3, Sp. 2} &&
    \frac{(37 - 52{,}67)^2}{52{,}67} = 4{,}66
\end{aligned}
$$

Die Addition der berechneten Werte für jede Zelle ergibt die Chi-Quadrat-Teststatistik $X^2:$

$$X^2 = 16{,}53 + 0{,}35 + \dots + 4{,}66 = 40{,}13$$

Ist 40,13 eine große Zahl?
Das heißt, deutet es darauf hin, dass die beobachteten und erwarteten Werte wirklich unterschiedlich sind?
Oder ist 40,13 ein Wert der Statistik, den wir allein aufgrund natürlicher Variabilität erwarten würden?
Zuvor haben wir den Randomisierungstest auf den Fall angewendet, bei dem die Forschungsfrage einen Unterschied in Proportionen untersuchte.
Dieselbe Idee des Mischens der Daten unter der Nullhypothese kann im Rahmen der Zwei-Wege-Tabelle verwendet werden.

### Variabilität der Statistik

Angenommen, die Personen würden das Problem **unabhängig** von der ihnen gestellten Frage offenbaren oder verbergen (d.h. die Nullhypothese ist wahr), können wir die Daten randomisieren, indem wir die 61 offenbarten Probleme und 158 verborgenen Probleme zufällig den drei Gruppen zuweisen.
@tbl-ipod-ask-data-summary-rand zeigt eine mögliche Randomisierung der beobachteten Daten unter der Bedingung, dass die Nullhypothese wahr ist (im Gegensatz zu den ursprünglich beobachteten Daten in @tbl-ipod-ask-data-summary).

```{r}
#| label: tbl-ipod-ask-data-summary-rand
#| tbl-cap: |
#|   Summary of the iPod study.
#| tbl-pos: H
set.seed(4747)

# randomize
ask_rand <- ask |>
  mutate(question_class = sample(question_class))

ask_rand |>
  count(question_class, response) |>
  pivot_wider(names_from = response, values_from = n) |>
  adorn_totals(where = c("row", "col")) |>
  kbl(
    linesep = "", booktabs = TRUE,
    col.names = c("Question", "Disclose problem", "Hide problem", "Total")
  ) |>
  kable_styling(
    bootstrap_options = c("striped", "condensed"),
    latex_options = c("striped"), full_width = FALSE
  )
```

Wie zuvor werden die randomisierten Daten verwendet, um einen einzelnen Wert für die Teststatistik zu finden (hier eine Chi-Quadrat-Statistik).
Die Chi-Quadrat-Statistik für die randomisierte Zwei-Wege-Tabelle wird berechnet, indem die beobachteten und erwarteten Häufigkeiten für jede Zelle in der *randomisierten* Tabelle verglichen werden.
Für jede Zelle berechne man:

$$
\begin{aligned}
&\text{Allgemeine Formel} &&
    \frac{(\text{beobachtete Häufigkeit } - \text{erwartete Häufigkeit})^2}
        {\text{erwartete Häufigkeit}} \\
&\text{Zeile 1, Sp. 1} &&
    \frac{(29 - 20{,}33)^2}{20{,}33} = 3{,}7 \\
&\text{Zeile 2, Sp. 1} &&
    \frac{(15 - 20{,}33)^2}{20{,}33} = 1{,}4 \\
& \hspace{9mm}\vdots &&
    \hspace{13mm}\vdots \\
&\text{Zeile 3, Sp. 2} &&
    \frac{(56 - 52{,}67)^2}{52{,}67} = 0{,}211
\end{aligned} 
$$

Die Addition der berechneten Werte für jede Zelle ergibt die Chi-Quadrat-Teststatistik $X^2:$ \index{chi-squared statistic}

$$X^2 = 3{,}7 + 1{,}4 + \dots + 0{,}211 = 8$$

```{r}
#| include: false
terms_chp_18 <- c(terms_chp_18, "chi-squared statistic")
```

### Beobachtete Statistik vs. Null-Chi-Quadrat-Statistiken

Wie zuvor wird eine einzelne Randomisierung nicht ausreichen, um zu verstehen, ob die beobachteten Daten besonders unterschiedlich zu den erwarteten Chi-Quadrat-Statistiken sind, wenn $H_0$ wahr ist.
Um zu untersuchen, ob 40,13 groß genug ist, um anzuzeigen, dass die beobachteten und erwarteten Häufigkeiten wesentlich unterschiedlich sind, müssen wir die Variabilität der Chi-Quadrat-Statistikwerte verstehen, die wir erwarten würden, wenn die Nullhypothese wahr wäre.
@fig-ipodRandDotPlot zeigt 1.000 Chi-Quadrat-Statistiken, die unter der Nullhypothese erzeugt wurden.
Wir können sehen, dass der beobachtete Wert so weit von den Null-Statistiken entfernt ist, dass der simulierte p-Wert null ist.
Das heißt, die Wahrscheinlichkeit, die beobachtete Statistik zu sehen, wenn die Nullhypothese wahr ist, ist praktisch null.
In diesem Fall können wir schlussfolgern, dass die Entscheidung, das Problem des iPods offenzulegen, durch die gestellte Frage verändert wurde.
Wir verwenden die kausale Sprache „verändert", weil die Studie ein Experiment war.
Beachten Sie, dass wir mit einem Chi-Quadrat-Test nur wissen, dass die beiden Variablen (`question_class` und `response`) zusammenhängen (d.h. nicht unabhängig sind).
Wir können nicht behaupten, welche Art von Frage welche Art von Antwort verursacht.

```{r}
#| label: fig-ipodRandDotPlot
#| fig-cap: |
#|   A histogram of chi-squared statistics from 1,000 simulations produced under
#|   the null hypothesis, $H_0,$ where the question is independent of the response. The
#|   observed statistic of 40.13 is marked by the red line. None of the 1,000 simulations
#|   had a chi-squared value of at least 40.13. In fact, none of the simulated chi-squared
#|   statistics came anywhere close to the observed statistic!
#| fig-alt: |
#|   A histogram of chi-squared statistics from 1,000 simulations produced under
#|   the null hypothesis, where the question is independent of the response. The
#|   observed statistic of 40.13 is marked by the red line. None of the 1,000 simulations
#|   had a chi-squared value of at least 40.13.
#| fig-asp: 0.6
set.seed(4747)

ask_rand_obs <- ask |>
  specify(response ~ question_class) |>
  calculate(stat = "Chisq") |>
  pull()

ask_rand_dist <- ask |>
  specify(response ~ question_class) |>
  hypothesise(null = "independence") |>
  generate(reps = 1000, type = "permute") |>
  calculate(stat = "Chisq")

ggplot(ask_rand_dist, aes(x = stat)) +
  geom_histogram(binwidth = 1) +
  geom_vline(xintercept = ask_rand_obs, col = "red", lwd = 1.5) +
  expand_limits(x = 40.13) +
  labs(
    x = "Chi-squared statistics assuming a true null hypothesis",
    y = "Count"
  )
```

## Mathematisches Modell für den Unabhängigkeitstest {#sec-mathchisq}

### Der Chi-Quadrat-Unabhängigkeitstest

Zuvor haben wir in @sec-math-2prop den Zentralen Grenzwertsatz auf die Stichprobenvariabilität von $\hat{p}_1 - \hat{p}_2$ angewendet. Das Ergebnis war, dass wir die Normalverteilung (z.B. $z^*$-Werte (siehe @fig-choosingZForCI) und p-Werte aus $Z$-Scores) verwenden konnten, um das mathematische Inferenzverfahren abzuschließen.
Die Chi-Quadrat-Teststatistik hat eine andere mathematische Verteilung, die Chi-Quadrat-Verteilung genannt wird.
Die wichtige Spezifikation bei der Beschreibung der Chi-Quadrat-Verteilung ist etwas, das als Freiheitsgrade bezeichnet wird.
Die Freiheitsgrade verändern die Form der Chi-Quadrat-Verteilung, um das jeweilige Problem anzupassen.
@fig-chisqDistDF visualisiert verschiedene Chi-Quadrat-Verteilungen entsprechend unterschiedlichen Freiheitsgraden.

```{r}
#| label: fig-chisqDistDF
#| fig-cap: |
#|   The chi-squared distribution for differing degrees of freedom. The larger
#|   the degrees of freedom, the longer the right tail extends. The smaller the degrees
#|   of freedom, the more peaked the mode on the left becomes.
#| fig-alt: |
#|   The chi-squared distribution for differing degrees of freedom. The larger
#|   the degrees of freedom, the longer the right tail extends. The smaller the degrees
#|   of freedom, the more peaked the mode on the left becomes.
#| fig-asp: 0.5
x <- c(0, seq(0.0000001, 40, 0.05))
DF <- c(2.0000001, 4, 9)
y <- list()
for (i in 1:length(DF)) {
  y[[i]] <- dchisq(x, DF[i])
}
par(mar = c(2, 0, 0, 0))
plot(0, 0,
  type = "n",
  xlim = c(0, 25),
  ylim = range(c(y, recursive = TRUE)),
  axes = FALSE,
  xlab = "",
  ylab = ""
)
for (i in 1:length(DF)) {
  lines(x, y[[i]],
    lty = i,
    col = IMSCOL[ifelse(i == 3, 4, i)],
    lwd = 1.5 + i / 2
  )
}
abline(h = 0)
axis(1)
legend("topright",
  lwd = 0.3 + 1:4 / 1.25,
  col = IMSCOL[c(1, 2, 4)],
  lty = 1:4,
  legend = paste(round(DF)),
  title = "Degrees of Freedom",
  cex = 1
)
```

### Variabilität der Chi-Quadrat-Statistik

Es stellt sich heraus, dass die Chi-Quadrat-Teststatistik einer **Chi-Quadrat-Verteilung**\index{Chi-squared distribution} folgt, wenn die Nullhypothese wahr ist.
Für Zwei-Wege-Tabellen sind die Freiheitsgrade gleich: $df = \text{(Anzahl der Zeilen minus 1)}\times \text{(Anzahl der Spalten minus 1)}$.
In unserem Beispiel ist der Freiheitsgradparameter $df = (2-1)\times (3-1) = 2$.

```{r}
#| include: false
terms_chp_18 <- c(terms_chp_18, "Chi-squared distribution")
```

### Beobachtete Statistik vs. Null-Chi-Quadrat-Statistiken

::: {.important data-latex=""}
**Die Teststatistik zur Beurteilung der Unabhängigkeit zwischen zwei kategorialen Variablen ist $X^2.$**

Die $X^2$-Statistik ist ein Verhältnis, das angibt, wie die beobachteten Häufigkeiten von den erwarteten Häufigkeiten abweichen, verglichen mit den erwarteten Häufigkeiten (die ein Maß für die Stichprobengröße sind).

$$X^2 = \sum_{i,j} \frac{(\text{beobachtete Häufigkeit} - \text{erwartete Häufigkeit})^2}{\text{erwartete Häufigkeit}}$$

Wenn die Nullhypothese wahr ist und die Bedingungen erfüllt sind, folgt $X^2$ einer Chi-Quadrat-Verteilung mit $df = (r-1) \times (c-1).$

Bedingungen:

-   Unabhängige Beobachtungen
-   Große Stichproben: 5 erwartete Häufigkeiten in jeder Zelle
:::

Um zum Beispiel zurückzukehren: Wir können sicher davon ausgehen, dass die Beobachtungen unabhängig sind, da die Fragegruppen zufällig zugewiesen wurden.
Außerdem gibt es in jeder Zelle mehr als 5 erwartete Häufigkeiten, sodass die Bedingungen für die Verwendung der Chi-Quadrat-Verteilung erfüllt sind.
Wenn die Nullhypothese wahr ist (d.h. die Fragen hatten keinen Einfluss auf die Verkäufer im Experiment), dann wird erwartet, dass die Teststatistik $X^2 = 40{,}13$ einer Chi-Quadrat-Verteilung mit 2 Freiheitsgraden folgt.
Mit diesen Informationen können wir den p-Wert für den Test berechnen, der in @fig-iPodChiSqTail dargestellt ist.

::: {.important data-latex=""}
**Berechnung der Freiheitsgrade für eine Zwei-Wege-Tabelle.**

\index{degrees of freedom!chi-squared test}
Wenn der Chi-Quadrat-Test auf eine Zwei-Wege-Tabelle angewendet wird, verwenden wir $df = (R-1)\times (C-1)$, wobei $R$ die Anzahl der Zeilen in der Tabelle und $C$ die Anzahl der Spalten ist.
:::

```{r}
#| label: fig-iPodChiSqTail
#| fig-cap: Visualization of the p-value for $X^2 = 40.13$ when $df = 2$.
#| fig-alt: |
#|   Chi-square distribution (with df = 2) curve, shaded for p-value for 
#|   X2 = 40.13. The p-value is so small that it is not visible on the plot.
#| fig-asp: 0.5
par(mar = c(2, 0, 0, 0))
x <- 40.13
ChiSquareTail(
  x, 2,
  c(0, 50),
  col = IMSCOL["blue", "full"]
)
text(x, 0, "Tail area (1 / 500 million)\nis too small to see", pos = 3)
lines(c(x, 1000 * x), rep(0, 2), col = IMSCOL["blue", "full"], lwd = 3)
```

Die Software R kann verwendet werden, um den p-Wert mit der Funktion `pchisq()` zu finden.
Genau wie `pnorm()` gibt `pchisq()` immer die Fläche links vom Grenzwert an.
Da in diesem Beispiel der p-Wert durch die Fläche rechts von 40,13 dargestellt wird, subtrahieren wir die Ausgabe von `pchisq()` von 1.

```{r}
#| echo: true
1 - pchisq(40.13, df = 2)
```

::: {.workedexample data-latex=""}
Berechnen Sie den p-Wert und ziehen Sie eine Schlussfolgerung darüber, ob die Frage die Wahrscheinlichkeit beeinflusst, dass die Verkäufer das Einfrierungsproblem melden.

------------------------------------------------------------------------

Mit einem Computer können wir einen sehr genauen Wert für die Schwanzfläche oberhalb von $X^2 = 40{,}13$ für eine Chi-Quadrat-Verteilung mit 2 Freiheitsgraden berechnen: 0,000000002.

Bei einem Signifikanzniveau von $\alpha=0{,}05$ wird die Nullhypothese abgelehnt, da der p-Wert kleiner ist.
Das heißt, die Daten liefern überzeugende Beweise dafür, dass die gestellte Frage die Wahrscheinlichkeit eines Verkäufers beeinflusst hat, die Wahrheit über Probleme mit dem iPod zu sagen.
:::

::: {.workedexample data-latex=""}
@tbl-diabetes2ExpMetRosiLifestyleSummary fasst die Ergebnisse eines Experiments zusammen, das drei Behandlungen für Typ-2-Diabetes bei Patienten im Alter von 10–17 Jahren evaluiert, die mit Metformin behandelt wurden.
Die drei betrachteten Behandlungen waren die Fortsetzung der Behandlung mit Metformin (`met`), die Behandlung mit Metformin in Kombination mit Rosiglitazon (`rosi`) oder ein `lifestyle`-Interventionsprogramm.
Jeder Patient hatte ein primäres Ergebnis, das entweder mangelnde glykämische Kontrolle (Versagen) oder keine mangelnde Kontrolle (Erfolg) war.
Welche geeigneten Hypothesen gibt es für diesen Test?

------------------------------------------------------------------------

-   $H_0:$ Es gibt keinen Unterschied in der Wirksamkeit der drei Behandlungen.
-   $H_A:$ Es gibt einen gewissen Unterschied in der Wirksamkeit zwischen den drei Behandlungen, z.B. hat die Behandlung `rosi` möglicherweise besser abgeschnitten als `lifestyle`.
:::

```{r}
#| label: tbl-diabetes2ExpMetRosiLifestyleSummary
#| tbl-cap: Results for the Type 2 Diabetes study.
#| tbl-pos: H
diabetes2 |>
  count(outcome, treatment) |>
  pivot_wider(names_from = outcome, values_from = n) |>
  adorn_totals(where = c("row", "col")) |>
  kbl(
    linesep = "", booktabs = TRUE,
    col.names = c("Treatment", "Failure", "Success", "Total")
  ) |>
  kable_styling(
    bootstrap_options = c("striped", "condensed"),
    latex_options = c("striped"), full_width = FALSE
  ) |>
  column_spec(1:4, width = "5em")
```

::: {.data data-latex=""}
Die [`diabetes2`](http://openintrostat.github.io/openintro/reference/diabetes2.html)-Daten finden sich im R-Paket [**openintro**](http://openintrostat.github.io/openintro).
:::

Typischerweise verwenden wir einen Computer für die rechnerische Arbeit, den Chi-Quadrat-Wert zu finden.
Es ist jedoch immer gut, ein Gefühl dafür zu haben, was der Computer tut, und insbesondere die Berechnung der Werte, die erwartet würden, wenn die Nullhypothese wahr wäre, kann helfen, die Aussage der Nullhypothese zu verstehen.
Außerdem gibt der Vergleich der erwarteten und beobachteten Werte dem Forscher oft einen Einblick, warum die Nullhypothese für einen gegebenen Test abgelehnt wird oder nicht.

::: {.guidedpractice data-latex=""}
Ein Chi-Quadrat-Test für eine Zwei-Wege-Tabelle kann verwendet werden, um die Hypothesen im obigen Diabetes-Beispiel zu testen.
Um ein Gefühl für die im Chi-Quadrat-Test verwendete Statistik zu bekommen, berechnen Sie zunächst die erwarteten Werte für jede der sechs Tabellenzellen.[^18-inference-tables-3]
:::

[^18-inference-tables-3]: Die erwartete Häufigkeit für Zeile eins / Spalte eins wird berechnet, indem die Gesamtsumme der ersten Zeile (234) und die Gesamtsumme der ersten Spalte (319) multipliziert und dann durch die Gesamtsumme der Tabelle (699) dividiert wird: $\frac{234\times 319}{699} = 106{,}8.$ Entsprechend für die zweite Spalte und die erste Zeile: $\frac{234\times 380}{699} = 127{,}2.$ Zeile 2: 105,9 und 126,1.
    Zeile 3: 106,3 und 126,7.

Beachten Sie: Bei der Analyse von 2×2-Kontingenztabellen (d.h. wenn beide Variablen nur zwei mögliche Optionen haben) ist eine Richtlinie, die Zwei-Proportionen-Methoden aus [Kapitel -@sec-inference-two-props] zu verwenden.

\clearpage

## Kapitelzusammenfassung {#sec-chp18-review}

### Zusammenfassung

In diesem Kapitel haben wir das Paradigma Randomisierung / Bootstrap / mathematisches Modell auf Forschungsfragen mit kategorialen Variablen ausgeweitet.
Wir arbeiteten weiterhin mit einer Populationsproportion sowie mit der Differenz in Populationsproportionen, aber der Unabhängigkeitstest ermöglichte Hypothesentests für kategoriale Variablen mit mehr als zwei Stufen.
Wir stellen fest, dass das Normalmodell eine ausgezeichnete mathematische Approximation an die Stichprobenverteilung von Stichprobenproportionen (oder Differenzen in Stichprobenproportionen) war, aber dass die Fragen mit kategorialen Variablen mit mehr als 2 Stufen ein neues mathematisches Modell erforderten, die Chi-Quadrat-Verteilung.
Wie in [Kapitel -@sec-foundations-randomization], [Kapitel -@sec-foundations-bootstrapping] und [Kapitel -@sec-foundations-mathematical] zu sehen ist, können fast alle Forschungsfragen entweder mit Rechenmethoden (z.B. Randomisierungstests oder Bootstrapping) oder mit mathematischen Modellen angegangen werden.
Wir betonen weiterhin die Bedeutung des Experimentdesigns bei der Ableitung von Schlussfolgerungen zu Forschungsaussagen.
Insbesondere sei daran erinnert, dass Variabilität aus verschiedenen Quellen stammen kann (z.B. Zufallsstichprobe vs. zufällige Zuweisung, siehe @fig-randsampValloc).

### Begriffe

Die in diesem Kapitel eingeführten Begriffe sind in @tbl-terms-chp-18 dargestellt.
Wenn Sie sich nicht sicher sind, was einige dieser Begriffe bedeuten, empfehlen wir, im Text zurückzugehen und ihre Definitionen zu überprüfen.
Sie sollten sie leicht als **fettgedruckten Text** erkennen können.

```{r}
#| label: tbl-terms-chp-18
#| tbl-cap: Terms introduced in this chapter.
#| tbl-pos: H
make_terms_table(terms_chp_18)
```

\clearpage

## Übungen {#sec-chp18-exercises}

Antworten auf Übungen mit ungeraden Nummern finden Sie in [Anhang -@sec-exercise-solutions-18].

::: {.exercises data-latex=""}
{{< include exercises/_18-ex-inference-tables.qmd >}}
:::
