# Anwendungen: Modell {#sec-model-application}

```{r}
#| include: false
source("_common.R")
library(ggpubr)
```

## Fallstudie: Häuser zum Verkauf {#sec-model-case-study}

Machen Sie einen Spaziergang durch Ihre Nachbarschaft und Sie werden wahrscheinlich einige Häuser zum Verkauf sehen, deren Preise Sie online nachschlagen können.
Sie werden feststellen, dass Hauspreise etwas willkürlich sind -- die Eigentümer entscheiden den Angebotspreis, und viele Kriterien fließen in diese Entscheidung ein, z. B. zu welchem Preis vergleichbare Häuser (in der Immobilienbranche „Comps" genannt) verkauft wurden, wie schnell sie das Haus verkaufen müssen usw.

In dieser Fallstudie werden wir den Prozess der Bestimmung des Angebotspreises eines Hauses formalisieren, indem wir Daten zu aktuellen Hausverkäufen verwenden.
Im November 2020 wurden Informationen zu `r nrow(duke_forest)` Häusern im Duke Forest-Viertel von Durham, NC von [Zillow](https://www.zillow.com) abgerufen.
Die Häuser wurden alle zum Zeitpunkt der Datenerhebung kürzlich verkauft, und das Ziel des Projekts war es, ein Modell zur Vorhersage des Verkaufspreises basierend auf den Merkmalen eines bestimmten Hauses zu entwickeln.
Die ersten vier Häuser sind in @tbl-duke-data-frame dargestellt, und Beschreibungen der einzelnen Variablen sind in @tbl-duke-variables zu finden.

::: {.data data-latex=""}
Die Daten [`duke_forest`](http://openintrostat.github.io/openintro/reference/duke_forest.html) sind im R-Paket [**openintro**](http://openintrostat.github.io/openintro) zu finden.
:::

```{r}
#| label: tbl-duke-data-frame
#| tbl-cap: Top four rows of `duke_forest`.
#| tbl-pos: H
duke_forest |>
  select(price, bed, bath, area, year_built, cooling, lot) |>
  slice_head(n = 4) |>
  kbl(
    linesep = "", booktabs = TRUE,
    row.names = FALSE, format.args = list(big.mark = ",")
  ) |>
  kable_styling(
    bootstrap_options = c("striped", "condensed"),
    latex_options = c("striped")
  )
```

```{r}
#| label: tbl-duke-variables
#| tbl-cap: Variables and their descriptions for the `duke_forest` dataset.
#| tbl-pos: H
duke_forest_var_def <- tribble(
  ~variable, ~description,
  "price", "Sale price, in USD",
  "bed", "Number of bedrooms",
  "bath", "Number of bathrooms",
  "area", "Area of home, in square feet",
  "year_built", "Year the home was built",
  "cooling", "Cooling system: central or other (other is baseline)",
  "lot", "Area of the entire property, in acres"
)

duke_forest_var_def |>
  kbl(linesep = "", booktabs = TRUE,
      col.names = c("Variable", "Description")) |>
  kable_styling(
    bootstrap_options = c("striped", "condensed"),
    latex_options = c("striped"),
    full_width = FALSE
  ) |>
  column_spec(1, width = "15em", monospace = TRUE) |>
  column_spec(2, width = "25em")
```

### Korrelation mit `price`

Wie bereits erwähnt, war das Ziel der Datenerhebung, ein Modell für den Verkaufspreis von Häusern zu erstellen.
Während die Verwendung mehrerer Prädiktorvariablen wahrscheinlich vorzuziehen ist, beginnen wir damit, die Variablen selbst und ihre Beziehung zum Preis kennenzulernen.
@fig-single-scatter zeigt Streudiagramme, die den Preis als Funktion jeder der Prädiktorvariablen beschreiben.
Alle Variablen scheinen positiv mit dem Preis korreliert zu sein (höhere Variablenwerte sind mit höheren Preiswerten verbunden).

```{r}
#| label: fig-single-scatter
#| out-width: 100%
#| fig-asp: 0.78
#| fig-cap: |
#|   Scatterplots describing six different predictor variables'
#|   relationship with the price of a home.
#| fig-alt: |
#|   Six scatterplots where the observations are different homes.
#|   All plots have sale price on the y axis.  The x axes are number of 
#|   bedrooms, number of bathrooms, square feet, year built, colling type
#|   and area of property. All variables are positively correlated with
#|   price of the house.  Square foot of the home is the most highly correlated.
pr_bed <- ggplot(duke_forest, aes(x = bed, y = price)) +
  geom_point(alpha = 0.8) +
    labs(
    x = "Number of bedrooms",
    y = "Sale price (USD)"
  ) +  
  stat_cor(aes(label = paste("r", ..r.., sep = "~`=`~"))) +
  scale_y_continuous(labels = label_dollar(scale = 1/1000, suffix = "K"))

pr_bath <- ggplot(duke_forest, aes(x = bath, y = price)) +
  geom_point(alpha = 0.8) +
    labs(
    x = "Number of bathrooms",
    y = "Sale price (USD)"
  ) +
  stat_cor(aes(label = paste("r", ..r.., sep = "~`=`~"))) +
  scale_y_continuous(labels = label_dollar(scale = 1/1000, suffix = "K"))

pr_area <- ggplot(duke_forest, aes(x = area, y = price)) +
  geom_point(alpha = 0.8) +
    labs(
    x = "Area of home (in square feet)",
    y = "Sale price (USD)"
  ) + 
  stat_cor(aes(label = paste("r", ..r.., sep = "~`=`~"))) +
  scale_y_continuous(labels = label_dollar(scale = 1/1000, suffix = "K"))

pr_year <- ggplot(duke_forest, aes(x = year_built, y = price)) +
  geom_point(alpha = 0.8) +
    labs(
    x = "Year built",
    y = "Sale price (USD)"
  ) +
  stat_cor(aes(label = paste("r", ..r.., sep = "~`=`~"))) +
  scale_y_continuous(labels = label_dollar(scale = 1/1000, suffix = "K"))

pr_cool <- ggplot(duke_forest, aes(x = cooling, y = price)) +
  geom_point(alpha = 0.8) +
    labs(
    x = "Cooling type",
    y = "Sale price (USD)"
  ) +
  stat_cor(aes(label = paste("r", ..r.., sep = "~`=`~"))) +
  scale_y_continuous(labels = label_dollar(scale = 1/1000, suffix = "K"))

pr_lot <- ggplot(duke_forest, aes(x = lot, y = price)) +
  geom_point(alpha = 0.8) +
    labs(
    x = "Area of property (in acres)",
    y = "Sale price (USD)"
  ) + 
  stat_cor(aes(label = paste("r", ..r.., sep = "~`=`~"))) +
  scale_y_continuous(labels = label_dollar(scale = 1/1000, suffix = "K"))

pr_bed + pr_bath + pr_area + pr_year + pr_cool + pr_lot +
  plot_layout(ncol = 2) 
```

::: {.guidedpractice data-latex=""}
In @fig-single-scatter scheint kein Korrelationswert für die Prädiktorvariable `cooling` berechnet zu werden.
Warum nicht?
Kann die Variable trotzdem im linearen Modell verwendet werden?[^10-model-applications-1]
:::

[^10-model-applications-1]: Der Korrelationskoeffizient kann nur berechnet werden, um die Beziehung zwischen zwei numerischen Variablen zu beschreiben.
    Die Prädiktorvariable `cooling` ist kategorial, nicht numerisch.
    Sie *kann* jedoch im linearen Modell als binäre Indikatorvariable verwendet werden, z. B. mit dem Wert `1` für zentrale Klimaanlage und `0` für sonstige.

::: {.workedexample data-latex=""}
Welche Variable in @fig-single-scatter scheint für die Vorhersage des Hauspreises am informativsten zu sein?
Geben Sie zwei Gründe für Ihre Antwort an.

------------------------------------------------------------------------

Die `area` des Hauses ist die Variable, die am stärksten mit `price` korreliert ist.
Darüber hinaus scheint das Streudiagramm für `price` vs. `area` eine starke lineare Beziehung zwischen den beiden Variablen zu zeigen.
Beachten Sie, dass der Korrelationskoeffizient und die Streudiagramm-Linearität oft zu denselben Schlussfolgerungen führen.
Denken Sie jedoch daran, dass der Korrelationskoeffizient sehr empfindlich gegenüber Ausreißern ist, weshalb es immer ratsam ist, das Streudiagramm zu betrachten, auch wenn die Variablen stark korreliert sind.
:::

\clearpage

### Modellierung von `price` mit `area`

Ein lineares Modell wurde angepasst, um `price` aus `area` vorherzusagen.
Die resultierenden Modellinformationen sind in @tbl-price-slr angegeben.

```{r}
#| label: tbl-price-slr
#| tbl-cap: Summary of least squares fit for price on area.
#| tbl-pos: H
m_small <- duke_forest |>
  lm(price ~ area, data = _) 

m_small_r_sq_adj <-  glance(m_small)$adj.r.squared |> round(4)
m_small_df_residual <-  glance(m_small)$df.residual |> round(4)

m_small_w_rsq <- m_small |>
  tidy() |>
  mutate(p.value = ifelse(p.value < 0.001, "<0.0001", round(p.value, 4))) |>
  add_row(term = glue("Adjusted R-sq = {m_small_r_sq_adj}")) |>
  add_row(term = glue("df = {m_small_df_residual}"))

m_small_w_rsq |>
  kbl(linesep = "", booktabs = TRUE, 
      digits = c(0,0,0,2,4), align = "lrrrr", format.args = list(big.mark = ","))  |>
  kable_styling(bootstrap_options = c("striped", "condensed"), 
                latex_options = c("striped")) |>
  column_spec(1, width = "20em") |>
  column_spec(1, monospace = ifelse(as.numeric(rownames(m_small_w_rsq)) < 3, TRUE, FALSE)) |>
  column_spec(2:5, width = "5em") |>
  pack_rows("", 3,4) |>
  add_indent(3:4) |>
  row_spec(3:4, italic = TRUE)
```

::: {.guidedpractice data-latex=""}
Interpretieren Sie den Wert von $b_1$ = 159 im Kontext des Problems.[^10-model-applications-2]
:::

[^10-model-applications-2]: Für jeden zusätzlichen Quadratfuß Wohnfläche würden wir erwarten, dass solche Häuser im Durchschnitt \$159 mehr kosten.

::: {.guidedpractice data-latex=""}
Schreiben Sie das Modell zur Vorhersage von `price` aus `area` anhand der Ausgabe in @tbl-price-slr auf.[^10-model-applications-3]
:::

[^10-model-applications-3]: $\widehat{\texttt{price}} = 116.652 + 159 \times \texttt{area}$

Die Residuen aus dem linearen Modell können verwendet werden, um zu beurteilen, ob ein lineares Modell geeignet ist.
@fig-price-resid-slr stellt die Residuen $e_i = y_i - \hat{y}_i$ auf der $y$-Achse und die angepassten (oder vorhergesagten) Werte $\hat{y}_i$ auf der $x$-Achse dar.

```{r}
#| label: fig-price-resid-slr
#| fig-cap: |
#|   Residuals versus predicted values for the model predicting 
#|   sale price from area of home.
#| fig-alt: |
#|   Residual scatterplot showing predicted sale price on the y axis and 
#|   residual on the y axis from the model on square feet only. There is a fan 
#|   shape showing a possible deviation from the equal variance condition.
#| fig-width: 7
duke_forest |>
  lm(price ~ area, data = _) |>
  augment() |>
  ggplot(aes(x = .fitted, y = .resid)) +
  geom_point(size = 2, alpha = 0.8) +
  labs(
    x = "Predicted values of sale price (in USD)",
    y = "Residuals"
  ) +
  geom_hline(yintercept = 0, linetype = "dashed") +
  scale_x_continuous(labels = label_dollar(scale = 1/1000, suffix = "K")) +
  scale_y_continuous(labels = label_dollar(scale = 1/1000, suffix = "K"))
```

\clearpage

::: {.guidedpractice data-latex=""}
Welche Aspekte des Residuenplots deuten darauf hin, dass ein lineares Modell geeignet ist?
Welche Aspekte des Residuenplots erscheinen bei der Anpassung eines linearen Modells bedenklich?[^10-model-applications-4]
:::

[^10-model-applications-4]: Der Residuenplot zeigt, dass die Beziehung zwischen `area` und `price` eines Hauses tatsächlich linear ist.
    Für teure Häuser sind die Residuen jedoch recht groß.
    Die großen Residuen deuten auf mögliche Ausreißer oder zunehmende Variabilität hin, die jeweils aufwändigere Modellierungstechniken erfordern könnten, als in diesem Kapitel vorgestellt werden.

### Modellierung von `price` mit mehreren Variablen

Es scheint, als ob die Vorhersagen des Hauspreises genauer sein könnten, wenn mehr als eine Prädiktorvariable im linearen Modell verwendet wird.
@tbl-price-mlr zeigt die Ausgabe eines linearen Modells von `price` auf `area`, `bed`, `bath`, `year_built`, `cooling` und `lot`.

```{r}
#| label: tbl-price-mlr
#| tbl-cap: |
#|   Summary of least squares fit for price on multiple predictor
#|   variables.
#| tbl-pos: H
m_full <- duke_forest |>
  lm(price ~ area + bed + bath + year_built + cooling + lot, data = _) 

m_full_r_sq_adj <-  glance(m_full)$adj.r.squared |> round(4)
m_full_df_residual <-  glance(m_full)$df.residual |> round(4)

m_full_w_rsq <- m_full |>
  tidy() |>
  mutate(p.value = ifelse(p.value < 0.001, "<0.0001", round(p.value, 4))) |>
  add_row(term = glue("Adjusted R-sq = {m_full_r_sq_adj}")) |>
  add_row(term = glue("df = {m_full_df_residual}"))

m_full_w_rsq |>
  kbl(linesep = "", booktabs = TRUE, 
      digits = c(0,0,0,2,4), align = "lrrrr", format.args = list(big.mark = ","))  |>
  kable_styling(bootstrap_options = c("striped", "condensed"), 
                latex_options = c("striped")) |>
  column_spec(1, width = "20em") |>
  column_spec(1, monospace = ifelse(as.numeric(rownames(m_full_w_rsq)) < 8, TRUE, FALSE)) |>
  column_spec(2:5, width = "5em") |>
  pack_rows("", 8, 9) |>
  add_indent(8:9) |>
  row_spec(8:9, italic = TRUE)
```

::: {.workedexample data-latex=""}
Schreiben Sie das lineare Modell für den Preis aus den sechs Prädiktorvariablen anhand von @tbl-price-mlr auf.

------------------------------------------------------------------------

$$
\begin{aligned}
\widehat{\texttt{price}} = -2.910.715 &+ 102 \times \texttt{area} \\
&- 13.692 \times \texttt{bed} \\
&+ 41.076 \times \texttt{bath} \\
&+ 1.459 \times \texttt{year\_built} \\
&+ 84.065 \times \texttt{cooling}_{\texttt{central}} \\
&+ 356.141 \times \texttt{lot}
\end{aligned}
$$
:::

::: {.guidedpractice data-latex=""}
Der Wert des geschätzten Koeffizienten für $\texttt{cooling}_{\texttt{central}}$ beträgt $b_5 = 84.065.$ Interpretieren Sie den Wert von $b_5$ im Kontext des Problems.[^10-model-applications-5]
:::

[^10-model-applications-5]: Der Koeffizient zeigt an, dass Häuser mit zentraler Klimaanlage im Durchschnitt \$84.065 mehr kosten, wenn alle anderen Variablen konstant gehalten werden.

Ein Freund schlägt vor, dass Sie möglicherweise nicht alle sechs Variablen benötigen, um ein gutes Modell für `price` zu haben.
Sie erwägen, eine Variable zu entfernen, sind aber unsicher, welche Sie entfernen sollen.

```{r}
#| label: backward-step-1
m_area_r_sq_adj <- update(m_full, . ~ . - area, data = duke_forest) |> glance() |> pull(adj.r.squared) |> round(4)
m_bed_r_sq_adj <- update(m_full, . ~ . - bed, data = duke_forest) |> glance() |> pull(adj.r.squared) |> round(4)
m_bath_r_sq_adj <- update(m_full, . ~ . - bath, data = duke_forest) |> glance() |> pull(adj.r.squared) |> round(4)
m_year_built_r_sq_adj <- update(m_full, . ~ . - year_built, data = duke_forest) |> glance() |> pull(adj.r.squared) |> round(4)
m_cooling_r_sq_adj <- update(m_full, . ~ . - cooling, data = duke_forest) |> glance() |> pull(adj.r.squared) |> round(4)
m_lot_r_sq_adj <- update(m_full, . ~ . - lot, data = duke_forest) |> glance() |> pull(adj.r.squared) |> round(4)
```

::: {.workedexample data-latex=""}
Die Ergebnisse für das vollständige Modell der Wohnungsdaten sind in @tbl-price-mlr dargestellt.
Wie sollten wir nach der Rückwärtseliminierungsstrategie vorgehen?

------------------------------------------------------------------------

Unser Ausgangswert für das angepasste $R^2$ aus dem vollständigen Modell beträgt `r m_full_r_sq_adj`, und wir müssen bestimmen, ob das Entfernen eines Prädiktors das angepasste $R^2$ verbessern würde.
Um dies zu überprüfen, passen wir Modelle an, bei denen jeweils ein anderer Prädiktor entfernt wird, und halten das angepasste $R^2$ fest:

-   Ohne `area`: `r m_area_r_sq_adj`
-   Ohne `bed`: `r m_bed_r_sq_adj`
-   Ohne `bath`: `r m_bath_r_sq_adj`
-   Ohne `year_built`: `r m_year_built_r_sq_adj`
-   Ohne `cooling`: `r m_cooling_r_sq_adj`
-   Ohne `lot`: `r m_lot_r_sq_adj`

Das Modell ohne `bed` hat das höchste angepasste $R^2$ von `r m_bed_r_sq_adj`, das höher ist als das angepasste $R^2$ des vollständigen Modells.
Da das Entfernen von `bed` zu einem Modell mit einem höheren angepassten $R^2$ als das vollständige Modell führt, entfernen wir `bed` aus dem Modell.
Es mag kontraintuitiv erscheinen, die Anzahl der Schlafzimmer aus dem Modell auszuschließen.
Schließlich würden wir erwarten, dass Häuser mit mehr Schlafzimmern mehr kosten, und wir sehen eine klare Beziehung zwischen der Anzahl der Schlafzimmer und dem Verkaufspreis in @fig-single-scatter.
Beachten Sie jedoch, dass `area` noch im Modell ist, und es ist gut möglich, dass die Wohnfläche und die Anzahl der Schlafzimmer stark assoziiert sind.
Daher verfügt das Modell bereits durch die Einbeziehung von `area` über Informationen darüber, „wie viel Platz im Haus vorhanden ist".

Da wir einen Prädiktor im ersten Schritt aus dem Modell entfernt haben, prüfen wir, ob wir weitere Prädiktoren entfernen sollten.
Unser Ausgangswert für das angepasste $R^2$ beträgt jetzt `r m_bed_r_sq_adj`.
Wir passen einen weiteren Satz neuer Modelle an, die das Entfernen jedes der verbleibenden Prädiktoren zusätzlich zu `bed` berücksichtigen:

```{r}
#| label: backward-step-2
m_full_no_bed <- duke_forest |>
  lm(price ~ area + bath + year_built + cooling + lot, data = _) 

m_area_r_sq_adj <- update(m_full_no_bed, . ~ . - area, data = duke_forest) |> glance() |> pull(adj.r.squared) |> round(4)
m_bath_r_sq_adj <- update(m_full_no_bed, . ~ . - bath, data = duke_forest) |> glance() |> pull(adj.r.squared) |> round(4)
m_year_built_r_sq_adj <- update(m_full_no_bed, . ~ . - year_built, data = duke_forest) |> glance() |> pull(adj.r.squared) |> round(4)
m_cooling_r_sq_adj <- update(m_full_no_bed, . ~ . - cooling, data = duke_forest) |> glance() |> pull(adj.r.squared) |> round(4)
m_lot_r_sq_adj <- update(m_full_no_bed, . ~ . - lot, data = duke_forest) |> glance() |> pull(adj.r.squared) |> round(4)
```

-   Ohne `bed` und `area`: `r m_area_r_sq_adj`
-   Ohne `bed` und `bath`: `r m_bath_r_sq_adj`
-   Ohne `bed` und `year_built`: `r m_year_built_r_sq_adj`
-   Ohne `bed` und `cooling`: `r m_cooling_r_sq_adj`
-   Ohne `bed` und `lot`: `r m_lot_r_sq_adj`

Keines dieser Modelle führt zu einer Verbesserung des angepassten $R^2$, sodass wir keinen der verbleibenden Prädiktoren entfernen.
:::

Das heißt, nach der Rückwärtseliminierung verbleibt das Modell, das alle Prädiktoren außer `bed` beibehält, das wir anhand der Koeffizienten aus @tbl-price-full-except-bed zusammenfassen können.

```{r}
#| label: tbl-price-full-except-bed
#| tbl-cap: |
#|   Summary of least squares fit for price on multiple predictor 
#|   variables, excluding number of bedrooms.
#| tbl-pos: H
m_full_no_bed_r_sq_adj <-  glance(m_full_no_bed)$adj.r.squared |> round(4)
m_full_no_bed_df_residual <-  glance(m_full_no_bed)$df.residual |> round(4)

m_full_no_bed_w_rsq <- m_full_no_bed |>
  tidy() |>
  mutate(p.value = ifelse(p.value < 0.001, "<0.0001", round(p.value, 4))) |>
  add_row(term = glue("Adjusted R-sq = {m_full_no_bed_r_sq_adj}")) |>
  add_row(term = glue("df = {m_full_no_bed_df_residual}"))

m_full_no_bed_w_rsq |>
  kbl(linesep = "", booktabs = TRUE, 
      digits = c(0,0,0,2,4), align = "lrrrr", format.args = list(big.mark = ","))  |>
  kable_styling(bootstrap_options = c("striped", "condensed"), 
                latex_options = c("striped")) |>
  column_spec(1, width = "20em") |>
  column_spec(1, monospace = ifelse(as.numeric(rownames(m_full_no_bed_w_rsq)) < 7, TRUE, FALSE)) |>
  column_spec(2:5, width = "5em") |>
  pack_rows("", 7,8) |>
  add_indent(7:8) |>
  row_spec(7:8, italic = TRUE)
```

\clearpage

Das lineare Modell zur Vorhersage des Verkaufspreises basierend auf diesem Modell lautet dann wie folgt:

$$ 
\begin{aligned}
\widehat{\texttt{price}} = &-2.952.641 + 99 \times \texttt{area} + 36.228 \times \texttt{bath} + 1.466 \times \texttt{year\_built} \\
&+ 83.856 \times \texttt{cooling}_{\texttt{central}} + 357.119 \times \texttt{lot}
\end{aligned}
$$

::: {.workedexample data-latex=""}
Der Residuenplot für das Modell mit allen Prädiktorvariablen außer `bed` ist in @fig-price-resid-mlr-nobed dargestellt.
Wie verhalten sich die Residuen in @fig-price-resid-mlr-nobed im Vergleich zu den Residuen in @fig-price-resid-slr?

------------------------------------------------------------------------

Die Residuen sind größtenteils zufällig um 0 verstreut.
Es gibt jedoch einen extremen Ausreißer mit einem Residuum von -\$750.000, ein Haus, dessen tatsächlicher Verkaufspreis deutlich niedriger ist als sein vorhergesagter Preis.
Außerdem beobachten wir erneut, dass die Residuen für teure Häuser recht groß sind.
:::

```{r}
#| label: fig-price-resid-mlr-nobed
#| fig-cap: |
#|   Residuals versus predicted values for the model predicting 
#|   sale price from all predictors except for number of bedrooms.
#| fig-alt: |
#|   Residual scatterplot showing predicted sale price on the y axis
#|   and residual on the y axis from the model on all variables except number
#|   of bedrooms. There is a fan shape showing
#|   a possible deviation from the equal variance condition.
#| fig-width: 7
#| fig-asp: 0.5
m_full_no_bed |>
  augment() |>
  ggplot(aes(x = .fitted, y = .resid)) +
  geom_point(size = 2, alpha = 0.8) +
  labs(
    x = "Predicted values of house price (in USD)",
    y = "Residuals"
  ) +
  geom_hline(yintercept = 0, linetype = "dashed") +
  scale_x_continuous(labels = label_dollar(scale = 1/1000, suffix = "K")) +
  scale_y_continuous(labels = label_dollar(scale = 1/1000, suffix = "K"))
```

```{r}
# note:  none of this code is used because the two GPs are now
# hard coded.  the coefficients didn't have sig fig, so the 
# predictions with rounded coefficients were too different from
# the predicted value that came from predict()

new_house <- tibble(
 area = 1803,
 bath = 2.5,
 lot = 0.145,
 year_built = 1941,
 cooling = "central"
)

new_house_pred <- round(predict(m_full_no_bed, newdata = new_house), 0)
new_house_obs  <- 804133
new_house_resid <- 804133 - new_house_pred
```

::: {.guidedpractice data-latex=""}
Betrachten Sie ein Haus mit 1.803 Quadratfuß, 2,5 Badezimmern, 0,145 Acres, erbaut im Jahr 1941 mit zentraler Klimaanlage.
Was ist der vorhergesagte Preis des Hauses?[^10-model-applications-6]
:::

[^10-model-applications-6]: $\widehat{\texttt{price}} = -2.952.641 + 99 \times 1803 + 36.228 \times 2{,}5 + 1.466 \times 1941 + 83.856 \times 1 + 357.119 \times 0{,}145 = \$297.570.$

::: {.guidedpractice data-latex=""}
Wenn Sie später erfahren würden, dass das Haus (mit einem vorhergesagten Preis von \$297.570) kürzlich für \$804.133 verkauft wurde, würden Sie dann denken, dass das Modell schlecht ist?
Was, wenn Sie erfahren würden, dass das Haus in Kalifornien ist?[^10-model-applications-7]
:::

[^10-model-applications-7]: Ein Residuum von \$506.563 ist ziemlich groß.
    Beachten Sie, dass die großen Residuen (bis auf einige Häuser) in @fig-price-resid-mlr-nobed näher an \$250.000 liegen (etwa halb so groß).
    Nachdem wir erfahren haben, dass das Haus in Kalifornien ist, erkennen wir, dass das Modell überhaupt nicht auf das neue Haus angewendet werden sollte!
    Die Originaldaten stammen aus Durham, NC, und Modelle, die auf den Durham, NC-Daten basieren, sollten nur zur Untersuchung von Preismustern für Häuser in Durham, NC verwendet werden.

\clearpage

## Interaktive R-Tutorials {#sec-model-tutorials}

Navigieren Sie die in diesem Teil erlernten Konzepte in R mithilfe der folgenden selbstgesteuerten Tutorials.
Alles, was Sie brauchen, ist Ihr Browser, um loszulegen!

::: {.alltutorials data-latex=""}
[Tutorial 3: Regression modeling](https://openintrostat.github.io/ims-tutorials/03-model/)

::: {.content-hidden unless-format="pdf"}
<https://openintrostat.github.io/ims-tutorials/03-model>
:::
:::

::: {.singletutorial data-latex=""}
[Tutorial 3 - Lesson 1: Visualizing two variables](https://openintro.shinyapps.io/ims-03-model-01/)

::: {.content-hidden unless-format="pdf"}
<https://openintro.shinyapps.io/ims-03-model-01>
:::
:::

::: {.singletutorial data-latex=""}
[Tutorial 3 - Lesson 2: Correlation](https://openintro.shinyapps.io/ims-03-model-02/)

::: {.content-hidden unless-format="pdf"}
<https://openintro.shinyapps.io/ims-03-model-02>
:::
:::

::: {.singletutorial data-latex=""}
[Tutorial 3 - Lesson 3: Simple linear regression](https://openintro.shinyapps.io/ims-03-model-03/)

::: {.content-hidden unless-format="pdf"}
<https://openintro.shinyapps.io/ims-03-model-03>
:::
:::

::: {.singletutorial data-latex=""}
[Tutorial 3 - Lesson 4: Interpreting regression models](https://openintro.shinyapps.io/ims-03-model-04/)

::: {.content-hidden unless-format="pdf"}
<https://openintro.shinyapps.io/ims-03-model-04>
:::
:::

::: {.singletutorial data-latex=""}
[Tutorial 3 - Lesson 5: Model fit](https://openintro.shinyapps.io/ims-03-model-05/)

::: {.content-hidden unless-format="pdf"}
<https://openintro.shinyapps.io/ims-03-model-05>
:::
:::

::: {.singletutorial data-latex=""}
[Tutorial 3 - Lesson 6: Parallel slopes](https://openintro.shinyapps.io/ims-03-model-06/)

::: {.content-hidden unless-format="pdf"}
<https://openintro.shinyapps.io/ims-03-model-06>
:::
:::

::: {.singletutorial data-latex=""}
[Tutorial 3 - Lesson 7: Evaluating and extending parallel slopes model](https://openintro.shinyapps.io/ims-03-model-07/)

::: {.content-hidden unless-format="pdf"}
<https://openintro.shinyapps.io/ims-03-model-07>
:::
:::

::: {.singletutorial data-latex=""}
[Tutorial 3 - Lesson 8: Multiple regression](https://openintro.shinyapps.io/ims-03-model-08/)

::: {.content-hidden unless-format="pdf"}
<https://openintro.shinyapps.io/ims-03-model-08>
:::
:::

::: {.singletutorial data-latex=""}
[Tutorial 3 - Lesson 9: Logistic regression](https://openintro.shinyapps.io/ims-03-model-09/)

::: {.content-hidden unless-format="pdf"}
<https://openintro.shinyapps.io/ims-03-model-09>
:::
:::

::: {.singletutorial data-latex=""}
[Tutorial 3 - Lesson 10: Case study: Italian restaurants in NYC](https://openintro.shinyapps.io/ims-03-model-10/)

::: {.content-hidden unless-format="pdf"}
<https://openintro.shinyapps.io/ims-03-model-10>
:::
:::

::: {.content-hidden unless-format="pdf"}
Die vollständige Liste der Tutorials, die dieses Buch unterstützen, finden Sie unter <https://openintrostat.github.io/ims-tutorials>.
:::

::: {.content-visible when-format="html"}
Die vollständige Liste der Tutorials, die dieses Buch unterstützen, finden Sie [hier](https://openintrostat.github.io/ims-tutorials).
:::

## R-Labore {#sec-model-labs}

Wenden Sie die in diesem Teil erlernten Konzepte weiter in R mit computergestützten Laboren an, die Sie durch eine Datenanalyse-Fallstudie führen.

::: {.singlelab data-latex=""}
[Introduction to linear regression - Human Freedom Index](https://www.openintro.org/go?id=ims-r-lab-model)

::: {.content-hidden unless-format="pdf"}
<https://www.openintro.org/go?id=ims-r-lab-model>
:::
:::

::: {.content-hidden unless-format="pdf"}
Die vollständige Liste der Labore, die dieses Buch unterstützen, finden Sie unter <https://www.openintro.org/go?id=ims-r-labs>.
:::

::: {.content-visible when-format="html"}
Die vollständige Liste der Labore, die dieses Buch unterstützen, finden Sie [hier](https://www.openintro.org/go?id=ims-r-labs).
:::

