# Logistische Regression {#sec-model-logistic}

```{r}
#| include: false
source("_common.R")
```

\vspace{-10mm}

::: {.chapterintro data-latex=""}
In diesem Kapitel führen wir die **logistische Regression**\index{logistische Regression} als Werkzeug zum Erstellen von Modellen ein, wenn es eine kategoriale Antwortvariable mit zwei Ausprägungen gibt, z. B. ja und nein.
Die logistische Regression ist eine Art **verallgemeinertes lineares Modell (GLM)**\index{verallgemeinertes lineares Modell} für Antwortvariablen, bei denen die herkömmliche multiple Regression nicht gut funktioniert.
GLMs können als zweistufiger Modellierungsansatz betrachtet werden.
Zunächst modellieren wir die Antwortvariable mit einer Wahrscheinlichkeitsverteilung, wie der Binomial- oder Poisson-Verteilung.
Anschließend modellieren wir den Parameter der Verteilung mithilfe einer Sammlung von Prädiktoren und einer speziellen Form der multiplen Regression.
Letztendlich wird sich die Anwendung eines GLM sehr ähnlich wie multiple Regression anfühlen, auch wenn einige Details unterschiedlich sind.
:::

```{r}
#| include: false
terms_chp_09 <- c("logistic regression", "generalized linear model")
```

\vspace{-8mm}

## Diskriminierung bei Stellenbewerbungen

Wir betrachten Experimentdaten einer Studie, die den Einfluss von Rasse und Geschlecht auf die Rückrufquoten bei Bewerbungen untersuchen sollte [@bertrand2003].
Um herauszufinden, welche Faktoren wichtig waren, wurden für die Studie Stellenausschreibungen in Boston und Chicago ermittelt, und die Forscher erstellten viele gefälschte Lebensläufe, die an diese Stellen geschickt wurden, um zu sehen, welche einen Rückruf auslösen würden.[^09-model-logistic-1]
Die Forscher zählten wichtige Merkmale auf, wie zum Beispiel Berufserfahrung und Ausbildungsdetails, und sie verwendeten diese Merkmale, um zufällig gefälschte Lebensläufe zu generieren.
Schließlich wurde jedem Lebenslauf zufällig ein Name zugewiesen, wobei der Name auf das Geschlecht und die Rasse des Bewerbers schließen ließ.

[^09-model-logistic-1]: Wir haben bei der vorgestellten Analyse einige Strukturen in den Daten weggelassen: Das Experimentdesign umfasste eine Blockbildung, bei der typischerweise vier Lebensläufe an jede Stelle geschickt wurden: einer für jede erschlossene Rasse-Geschlecht-Kombination (wie sie anhand des Vornamens erschlossen wurde).
    Wir haben uns nicht um den Blockierungsaspekt gekümmert, da die Berücksichtigung der Blockierung den Standardfehler *verringern* würde, ohne die Punktschätzungen für die Variablen `race` und `sex` im Vergleich zur durchgeführten Analyse nennenswert zu verändern.
    Das heißt, die interessantesten Schlussfolgerungen der Studie bleiben unberührt, auch wenn eine ausgefeiltere Analyse durchgeführt wird.

::: {.data data-latex=""}
Die Daten [`resume`](http://openintrostat.github.io/openintro/reference/resume.html) sind im R-Paket [**openintro**](http://openintrostat.github.io/openintro) verfügbar.
:::

Die Vornamen, die im Experiment verwendet und zufällig zugewiesen wurden, wurden so ausgewählt, dass sie überwiegend als zu schwarzen oder weißen Personen gehörend erkannt werden würden; andere Rassen wurden in der Studie nicht berücksichtigt.
Obwohl kein Name eindeutig einer schwarzen oder weißen Person zugeordnet werden würde, führten die Forscher eine Umfrage durch, um die Rassenassoziation der Namen zu überprüfen; Namen, die die Umfrageprüfung nicht bestanden, wurden vom Einsatz im Experiment ausgeschlossen.
Die vollständige Liste der Namen, die die Umfrageprüfung bestanden und letztendlich in der Studie verwendet wurden, findet sich in @tbl-resume-names.
Zum Beispiel war Lakisha ein Name, der laut ihrer Umfrage als eine schwarze Frau interpretiert werden würde, während Greg ein Name war, der allgemein mit einem weißen Mann in Verbindung gebracht werden würde.

\clearpage

```{r}
#| label: tbl-resume-names
#| tbl-cap: |
#|   List of all 36 unique names along with the commonly inferred
#|   race and sex associated with these names.
#| tbl-pos: H
resume_names_full <- resume |>
  select(firstname, race, gender) |>
  distinct(firstname, .keep_all = TRUE) |>
  arrange(firstname) |>
  rownames_to_column() |>
  mutate(
    rowname = as.numeric(rowname),
    column = cut(rowname, breaks = c(0, 12, 24, 36)),
    race = str_to_title(race),
    sex = if_else(gender == "f", "female", "male"),
    column = as.numeric(column)
  ) |>
  select(-rowname, -gender) |>
  relocate(column)

resume_names_1 <- resume_names_full |>
  filter(column == 1) |>
  select(-column)

resume_names_2 <- resume_names_full |>
  filter(column == 2) |>
  select(-column)

resume_names_3 <- resume_names_full |>
  filter(column == 3) |>
  select(-column)

resume_names_1 |>
  bind_cols(resume_names_2) |>
  bind_cols(resume_names_3) |>
  kbl(
    linesep = "", booktabs = TRUE, align = "lllllllll",
    col.names = c(
      "first_name", "race", "sex",
      "first_name", "race", "sex",
      "first_name", "race", "sex"
    )
  ) |>
  kable_styling(
    bootstrap_options = c("striped", "condensed"),
    latex_options = c("striped"), full_width = FALSE
  ) |>
  column_spec(4, border_left = T) |>
  column_spec(7, border_left = T)
```

```{r}
#| label: resume-data-prep
resume <- resume |>
  rename(sex = gender) |>
  mutate(
    sex = if_else(sex == "m", "man", "woman"),
    sex = fct_relevel(sex, "woman", "man"),
    received_callback = as.factor(received_callback),
    college_degree = as.factor(college_degree),
    honors = as.factor(honors),
    military = as.factor(military),
    has_email_address = as.factor(has_email_address),
    race = if_else(race == "black", "Black", "White")
  ) |>
  select(
    received_callback, job_city, college_degree, years_experience,
    honors, military, has_email_address, race, sex
  )
```

Die interessierende Antwortvariable ist, ob es einen Rückruf des Arbeitgebers für den Bewerber gab, und es gab 8 Attribute, die zufällig zugewiesen wurden und die wir betrachten möchten, wobei besonderes Interesse den Variablen Rasse und Geschlecht gilt.
Rasse und Geschlecht sind in den Vereinigten Staaten geschützte Klassen, d. h. sie sind gesetzlich nicht erlaubte Faktoren für Einstellungs- oder Beschäftigungsentscheidungen.
Die vollständige Liste der betrachteten Attribute findet sich in @tbl-resume-variables.

```{r}
#| label: tbl-resume-variables
#| tbl-cap: |
#|   Descriptions of nine variables from the `resume` dataset. Many
#|   of the variables are indicator variables, meaning they take
#|   the value 1 if the specified characteristic is present and
#|   0 otherwise.
#| tbl-pos: H
resume_variables <- tribble(
  ~variable,           ~description,
  "received_callback", "Specifies whether the employer called the applicant following submission of the application for the job.",
  "job_city",          "City where the job was located: Boston or Chicago.",
  "college_degree",    "An indicator for whether the resume listed a college degree.",
  "years_experience",  "Number of years of experience listed on the resume.",
  "honors",            "Indicator for the resume listing some sort of honors, e.g. employee of the month.",
  "military",          "Indicator for if the resume listed any military experience.",
  "has_email_address", "Indicator for if the resume listed an email address for the applicant.",
  "race",              "Race of the applicant, implied by their first name listed on the resume.",
  "sex",               "Sex of the applicant (limited to only man and woman), implied by the first name listed on the resume."
)

resume_variables |>
  kbl(linesep = "", booktabs = TRUE) |>
  kable_styling(
    bootstrap_options = c("striped", "condensed"),
    full_width = FALSE
  ) |>
  column_spec(1, monospace = TRUE) |>
  column_spec(2, width = "30em")
```

Alle in jedem Lebenslauf aufgelisteten Attribute wurden zufällig zugewiesen, was bedeutet, dass keine Attribute, die für die Beschäftigung günstig oder nachteilig sein könnten, in diesen Lebensläufen eine demografische Gruppe gegenüber einer anderen bevorzugen würden.
Wichtig ist, dass wir aufgrund des experimentellen Charakters der Studie auf eine Kausalität zwischen diesen Variablen und der Rückrufquote schließen können, wenn erhebliche Unterschiede festgestellt werden.
Unsere Analyse wird es uns ermöglichen, die praktische Bedeutung jeder der Variablen im Vergleich zueinander zu bewerten.

\clearpage

## Modellierung der Wahrscheinlichkeit eines Ereignisses {#sec-modelingTheProbabilityOfAnEvent}

Die logistische Regression ist ein verallgemeinertes lineares Modell, bei dem das Ergebnis eine zweistufige kategoriale Variable ist.
Das Ergebnis, $Y_i$, nimmt den Wert 1 (in unserer Anwendung repräsentiert das Ergebnis einen Rückruf für den Lebenslauf) mit Wahrscheinlichkeit $p_i$ und den Wert 0 mit Wahrscheinlichkeit $1 - p_i$ an.
Da jede Beobachtung einen etwas anderen Kontext hat, z. B. ein anderes Bildungsniveau oder eine andere Anzahl von Berufserfahrungsjahren, wird die Wahrscheinlichkeit $p_i$ für jede Beobachtung unterschiedlich sein.
Letztendlich ist es die **Wahrscheinlichkeit**\index{Wahrscheinlichkeit eines Ereignisses} des Ergebnisses, den Wert 1 anzunehmen (d. h. ein „Erfolg" zu sein), die wir in Bezug auf die Prädiktorvariablen modellieren: Wir werden untersuchen, welche Lebenslaufmerkmale höheren oder niedrigeren Rückrufquoten entsprechen.

::: {.important data-latex=""}
**Notation für ein logistisches Regressionsmodell.**

Die Antwortvariable für ein GLM wird durch $Y_i$ bezeichnet, wobei der Index $i$ verwendet wird, um Beobachtung $i$ darzustellen.
In der Lebenslauf-Anwendung wird $Y_i$ verwendet, um darzustellen, ob Lebenslauf $i$ einen Rückruf erhalten hat ($Y_i=1$) oder nicht ($Y_i=0$).
:::

```{r}
#| include: false
terms_chp_09 <- c(terms_chp_09, "probability of an event")
```

Die Prädiktorvariablen werden wie folgt dargestellt: $x_{1,i}$ ist der Wert der Variable 1 für Beobachtung $i$, $x_{2,i}$ ist der Wert der Variable 2 für Beobachtung $i$, und so weiter.

$$
transformation(p_i) = \beta_0 + \beta_1 x_{1,i} + \beta_2 x_{2,i} + \cdots + \beta_k x_{k,i}
$$

Wir möchten eine **Transformation**\index{Transformation} in der Gleichung wählen, die praktisch und mathematisch sinnvoll ist.
Zum Beispiel möchten wir eine Transformation, die den Bereich der Möglichkeiten auf der linken Seite der Gleichung gleich dem Bereich der Möglichkeiten auf der rechten Seite macht; wenn es keine Transformation in der Gleichung gäbe, könnte die linke Seite nur Werte zwischen 0 und 1 annehmen, aber die rechte Seite könnte Werte weit außerhalb des Bereichs von 0 bis 1 annehmen.

```{r}
#| include: false
terms_chp_09 <- c(terms_chp_09, "transformation")
```

Eine häufige Transformation für $p_i$ ist die **Logit-Transformation**\index{Logit-Transformation}, die wie folgt geschrieben werden kann:

$$
logit(p_i) = \log_{e}\left( \frac{p_i}{1-p_i} \right)
$$

Die **Logit-Transformation**\index{Logit-Transformation} ist in @fig-logit-transformation dargestellt.
Im Folgenden schreiben wir die Gleichung, die $Y_i$ mit seinen Prädiktoren verbindet, unter Verwendung der Logit-Transformation von $p_i$ um:

```{r}
#| include: false
terms_chp_09 <- c(terms_chp_09, "logit transformation")
```

$$
\log_{e}\left( \frac{p_i}{1-p_i} \right) = \beta_0 + \beta_1 x_{1,i} + \beta_2 x_{2,i} + \cdots + \beta_k x_{k,i}
$$

```{r}
#| label: fig-logit-transformation
#| fig-cap: Values of $p_i$ against values of $logit(p_i)$.
#| fig-alt: |
#|   A scatterplot with a superimposed line connecting values of p from -5 
#|   to +6 (on the x-axis) with their logit transformed value (on the y-axis).
#| out-width: 100%
#| fig-asp: 0.45
logit_df_line <- tibble(
  p  = seq(0.0001, 0.9999, 0.0001),
  lp = log(p / (1 - p))
)

logit_df_point <- tibble(
  lp = -5:6,
  p = round(exp(lp) / (exp(lp) + 1), 3)
) |>
  mutate(
    label = glue::glue("({lp}, {p})"),
    label_pos = case_when(
      lp %in% c(-5, -3, 4, 6) ~ "above",
      lp %in% c(-4, 3, 5) ~ "below",
      lp == -2 ~ "right",
      lp %in% c(-1, 0, 1, 2) ~ "left",
    )
  )

ggplot(logit_df_line, aes(x = lp, y = p)) +
  geom_hline(yintercept = 0, linetype = "dashed", color = IMSCOL["blue", "full"]) +
  geom_hline(yintercept = 1, linetype = "dashed", color = IMSCOL["blue", "full"]) +
  geom_line(linewidth = 0.5) +
  coord_cartesian(
    xlim = c(-5.5, 6.15),
    ylim = c(-0.05, 1.1)
  ) +
  geom_point(
    data = logit_df_point, shape = "circle open",
    size = 3, color = IMSCOL["red", "full"], stroke = 2
  ) +
  geom_text(
    data = logit_df_point |> filter(label_pos == "above"),
    aes(label = label), vjust = -2
  ) +
  geom_text(
    data = logit_df_point |> filter(label_pos == "below"),
    aes(label = label), vjust = 2.5
  ) +
  geom_text(
    data = logit_df_point |> filter(label_pos == "right"),
    aes(label = label), hjust = -0.25
  ) +
  geom_text(
    data = logit_df_point |> filter(label_pos == "left"),
    aes(label = label), hjust = 1.25
  ) +
  labs(
    x = expression(logit(p[i])),
    y = expression(p[i])
  )
```

In unserem Lebenslauf-Beispiel gibt es 8 Prädiktorvariablen, also $k = 8$.
Obwohl die genaue Wahl einer Logit-Funktion nicht intuitiv ist, basiert sie auf der Theorie, die verallgemeinerten linearen Modellen zugrunde liegt, was über den Rahmen dieses Buches hinausgeht.
Glücklicherweise wird es sich, sobald wir ein Modell mithilfe von Software angepasst haben, anfühlen, als wären wir wieder im Kontext der multiplen Regression, auch wenn die Interpretation der Koeffizienten komplexer ist.

Um von Werten auf der logistischen Regressionsskala zur Wahrscheinlichkeitsskala zu konvertieren, müssen wir rücktransformieren und dann nach $p_i$ auflösen:

$$
\begin{aligned}
\log_{e}\left( \frac{p_i}{1-p_i} \right) &= \beta_0 + \beta_1 x_{1,i} + \cdots + \beta_k x_{k,i} \\
\frac{p_i}{1-p_i} &= e^{\beta_0 + \beta_1 x_{1,i} + \cdots + \beta_k x_{k,i}} \\
p_i &= \left( 1 - p_i \right) e^{\beta_0 + \beta_1 x_{1,i} + \cdots + \beta_k x_{k,i}} \\
p_i &= e^{\beta_0 + \beta_1 x_{1,i}  + \cdots + \beta_k x_{k,i}} - p_i \times e^{\beta_0 + \beta_1 x_{1,i} + \cdots + \beta_k x_{k,i}} \\
p_i + p_i \text{ } e^{\beta_0 + \beta_1 x_{1,i} + \cdots + \beta_k x_{k,i}} &= e^{\beta_0 + \beta_1 x_{1,i} + \cdots + \beta_k x_{k,i}} \\
p_i(1 + e^{\beta_0 + \beta_1 x_{1,i} + \cdots + \beta_k x_{k,i}}) &= e^{\beta_0 + \beta_1 x_{1,i} + \cdots + \beta_k x_{k,i}} \\
p_i &= \frac{e^{\beta_0 + \beta_1 x_{1,i}  + \cdots + \beta_k x_{k,i}}}{1 + e^{\beta_0 + \beta_1 x_{1,i} + \cdots + \beta_k x_{k,i}}}
\end{aligned}
$$

Wie bei den meisten angewandten Datenproblemen setzen wir die Punktschätzungen (die beobachteten $b_i$) ein, um relevante Wahrscheinlichkeiten zu berechnen.

::: {.workedexample data-latex=""}
Wir beginnen mit der Anpassung eines Modells mit einem einzigen Prädiktor: `honors`.
Diese Variable gibt an, ob der Bewerber irgendeine Art von Auszeichnungen in seinem Lebenslauf aufgeführt hat, wie z. B. Mitarbeiter des Monats.
Ein logistisches Regressionsmodell wurde mit statistischer Software angepasst und das folgende Modell wurde gefunden:

$$\log_e \left( \frac{\widehat{p}_i}{1-\widehat{p}_i} \right) = -2.4998 + 0.8668 \times {\texttt{honors}}$$

a.  Wenn ein Lebenslauf zufällig aus der Studie ausgewählt wird und er keine Auszeichnungen aufführt, wie hoch ist die Wahrscheinlichkeit, dass er zu einem Rückruf geführt hat?

b.  Wie hoch wäre die Wahrscheinlichkeit, wenn der Lebenslauf einige Auszeichnungen aufführt?

------------------------------------------------------------------------

a.  Wenn ein zufällig ausgewählter Lebenslauf aus den verschickten betrachtet wird und er keine Auszeichnungen aufführt, nimmt `honors` den Wert 0 an und die rechte Seite der Modellgleichung ist gleich -2.4998. Auflösen nach $p_i$: $\frac{e^{-2.4998}}{1 + e^{-2.4998}} = 0.076$. Genauso wie wir einen angepassten Wert von $y_i$ mit einem „Dach" in der einfachen und multiplen Regression beschriftet haben, machen wir das Gleiche für diese Wahrscheinlichkeit: $\hat{p}_i = 0.076{}$.

b.  Wenn der Lebenslauf einige Auszeichnungen aufgeführt hätte, dann wäre die rechte Seite der Modellgleichung $-2.4998 + 0.8668 \times 1 = -1.6330$, was einer Wahrscheinlichkeit $\hat{p}_i = 0.163$ entspricht. Beachten Sie, dass wir -2.4998 und -1.6330 in @fig-logit-transformation untersuchen könnten, um die Wahrscheinlichkeit vor der formalen Berechnung des Wertes abzuschätzen.
:::

Obwohl die Information, ob ein Lebenslauf Auszeichnungen aufführt, ein gewisses Signal bei der Vorhersage liefert, ob der Arbeitgeber anrufen würde, möchten wir viele verschiedene Variablen gleichzeitig berücksichtigen, um zu verstehen, wie jedes der verschiedenen Lebenslaufmerkmale die Chance auf einen Rückruf beeinflusst hat.

\clearpage

## Logistisches Modell mit vielen Variablen

Wir haben statistische Software verwendet, um das logistische Regressionsmodell mit allen 8 Prädiktoren anzupassen, die in @tbl-resume-variables beschrieben sind.
Wie bei der multiplen Regression kann das Ergebnis in einer Übersichtstabelle dargestellt werden, die in @tbl-resume-full-fit gezeigt wird.

```{r}
#| label: tbl-resume-full-fit
#| tbl-cap: |
#|   Summary table for the full logistic regression model for the
#|   resume callback example.
#| tbl-pos: H
resume_full_fit <- logistic_reg() |>
  fit(received_callback ~ job_city + college_degree + years_experience + honors + military + has_email_address + race + sex, data = resume, family = "binomial")

resume_full_fit |>
  tidy() |>
  mutate(p.value = ifelse(p.value < 0.0001, "<0.0001", round(p.value, 4))) |>
  kbl(
    linesep = "", booktabs = TRUE,
    digits = 2, align = "lrrrrr"
  ) |>
  kable_styling(
    bootstrap_options = c("striped", "condensed"),
    latex_options = c("striped")
  ) |>
  column_spec(1, width = "10em", monospace = TRUE) |>
  column_spec(2:5, width = "5em")
```

Genau wie bei der multiplen Regression könnten wir einige Variablen aus dem Modell entfernen.
Hier werden wir eine Statistik namens **Akaike-Informationskriterium (AIC)**\index{AIC}\index{Akaike-Informationskriterium} verwenden, die analog dazu ist, wie wir das angepasste $R^2$ bei der multiplen Regression verwendet haben.
Das AIC ist eine beliebte Modellauswahlmethode, die in vielen Disziplinen verwendet wird, und wird für seine Betonung von Modellunsicherheit und Sparsamkeit gelobt.
Das AIC wählt ein „bestes" Modell aus, indem es Modelle von bestem zu schlechtestem nach ihren AIC-Werten ordnet.
Bei der Berechnung des AIC eines Modells wird eine Strafe für das Einbeziehen zusätzlicher Variablen vergeben.
Die Strafe für zusätzliche Modellkomplexität versucht, ein Gleichgewicht zwischen Unteranpassung (zu wenige Variablen im Modell) und Überanpassung (zu viele Variablen im Modell) zu finden.
Bei der Verwendung des AIC zur Modellauswahl gelten Modelle mit einem niedrigeren AIC-Wert als „besser". Denken Sie daran, dass wir beim angepassten $R^2$ stattdessen Modelle mit höheren Werten auswählen.
Es ist wichtig zu beachten, dass das AIC Informationen über die Qualität eines Modells im Verhältnis zu anderen Modellen liefert, aber keine Informationen über die Gesamtqualität eines Modells.

@tbl-resume-full-fit-aic stellt das AIC und die Anzahl der zur Modellanpassung verwendeten Beobachtungen bereit. Wir wissen auch aus @tbl-resume-full-fit, dass acht Variablen (mit neun Koeffizienten, einschließlich des Achsenabschnitts) angepasst wurden.

```{r}
#| label: tbl-resume-full-fit-aic
#| tbl-cap: |
#|   AIC for the full logistic regression model fit to the full
#|   resume callback example.
#| tbl-pos: H
resume_full_fit <- logistic_reg() |>
  fit(received_callback ~ job_city + college_degree + years_experience + honors + military + has_email_address + race + sex, data = resume, family = "binomial")

resume_full_fit |>
  glance() |>
  select(AIC, number_observations = nobs) |>
  kbl(
    linesep = "", booktabs = TRUE,
    digits = 2, align = "rr"
  ) |>
  kable_styling(
    bootstrap_options = c("striped", "condensed"),
    latex_options = c("striped"),
    full_width = FALSE
  ) |>
  column_spec(1:2, width = "10em", monospace = TRUE)
```

Wir werden nach Modellen mit einem niedrigeren AIC mithilfe einer Rückwärtseliminations-Strategie suchen. @tbl-resume-fit-aic stellt die AIC-Werte für das Modell mit Variablen bereit, wie in @tbl-resume-fit angegeben. Beachten Sie, dass dieselbe Anzahl von Beobachtungen verwendet wird, aber eine Variable weniger (`college_degree` wird aus dem Modell entfernt).

```{r}
#| label: tbl-resume-fit-aic
#| tbl-cap: |
#|   AIC for the logistic regression model fit to the
#|   resume callback example without `college_degree`.
#| tbl-pos: H
resume_fit <- logistic_reg() |>
  fit(received_callback ~ job_city + years_experience + honors + military + has_email_address + race + sex, data = resume, family = "binomial")

resume_fit |>
  glance() |>
  select(AIC, number_observations = nobs) |>
  kbl(
    linesep = "", booktabs = TRUE,
    digits = 2, align = "rrr"
  ) |>
  kable_styling(
    bootstrap_options = c("striped", "condensed"),
    latex_options = c("striped"),
    full_width = FALSE
  ) |>
  column_spec(1:2, width = "10em", monospace = TRUE)
```

Nach Anwendung des AIC-Kriteriums wird die Variable `college_degree` eliminiert (der AIC-Wert ohne `college_degree` ist kleiner als der AIC-Wert des vollständigen Modells), was das in @tbl-resume-fit zusammengefasste Modell mit weniger Variablen ergibt, auf das wir uns für den Rest des Abschnitts stützen werden.

```{r}
#| include: false
terms_chp_09 <- c(terms_chp_09, "Akaike information criterion", "AIC")
```

```{r}
#| label: tbl-resume-fit
#| tbl-cap: |
#|   Summary table for the logistic regression model for the resume
#|   callback example, where variable selection has been performed
#|   using AIC and `college_degree` has been dropped from the model.
#| tbl-pos: H
resume_fit <- logistic_reg() |>
  fit(received_callback ~ job_city + years_experience + honors + military + has_email_address + race + sex, data = resume, family = "binomial")

resume_fit |>
  tidy() |>
  mutate(p.value = ifelse(p.value < 0.0001, "<0.0001", round(p.value, 4))) |>
  kbl(
    linesep = "", booktabs = TRUE,
    digits = 2, align = "lrrrrr"
  ) |>
  kable_styling(
    bootstrap_options = c("striped", "condensed"),
    latex_options = c("striped")
  ) |>
  column_spec(1, width = "10em", monospace = TRUE) |>
  column_spec(2:5, width = "5em")
```

::: {.workedexample data-latex=""}
Die Variable `race` hatte nur zwei Ausprägungen: `Black` und `White`.
Was sagt der Koeffizient der Variable `race` basierend auf den Modellergebnissen über Rückrufentscheidungen aus?

------------------------------------------------------------------------

Der gezeigte Koeffizient entspricht der Ausprägung `White` und ist positiv.
Der positive Koeffizient spiegelt einen positiven Anstieg der Rückrufquote für Lebensläufe wider, bei denen der Vorname des Kandidaten implizierte, dass er weiß ist.
Die Modellergebnisse legen nahe, dass potenzielle Arbeitgeber Lebensläufe bevorzugen, bei denen der Vorname typischerweise als weiß interpretiert wird.
:::

Der Koeffizient von $\texttt{race}_{\texttt{White}}$ im vollständigen Modell in @tbl-resume-full-fit ist nahezu identisch mit dem in @tbl-resume-fit gezeigten Modell.
Die Prädiktoren im Experiment wurden so sorgfältig festgelegt, dass die Koeffizientenschätzungen typischerweise nicht stark davon beeinflusst werden, welche anderen Prädiktoren im Modell enthalten sind, was der Motivation der Studie entspricht, herauszufinden, welche Effekte für einen Rückruf wichtig sind.
Bei den meisten Beobachtungsdaten ist es üblich, dass sich Punktschätzungen ein wenig und manchmal viel ändern, je nachdem, welche anderen Variablen im Modell enthalten sind.

::: {.workedexample data-latex=""}
Verwenden Sie das in @tbl-resume-fit zusammengefasste Modell, um die Wahrscheinlichkeit eines Rückrufs für eine Stelle in Chicago zu schätzen, bei der der Kandidat 14 Jahre Erfahrung aufführt, keine Auszeichnungen, keine Militärerfahrung, eine E-Mail-Adresse angibt und einen Vornamen hat, der impliziert, dass er ein weißer Mann ist.

------------------------------------------------------------------------

Wir können beginnen, indem wir die Gleichung unter Verwendung der Koeffizienten aus dem Modell aufschreiben:

$$
\begin{aligned}
log_e \left(\frac{\widehat{p}}{1 - \widehat{p}}\right) = -2.7162 &- 0.4364 \times \texttt{job\_city}_{\texttt{Chicago}} + 0.0206 \times \texttt{years\_experience} \\
&+ 0.7634 \times \texttt{honors} - 0.3443 \times \texttt{military} + 0.2221 \times \texttt{email} \\
&+ 0.4429 \times \texttt{race}_{\texttt{White}} - 0.1959 \times \texttt{sex}_{\texttt{man}} 
\end{aligned}
$$

Jetzt können wir die entsprechenden Werte jeder Variable für die betreffende Person einsetzen:

$$
\begin{aligned}
log_e \left(\frac{\widehat{p}}{1 - \widehat{p}}\right) = - 2.7162 &- 0.4364 \times 1 + 0.0206 \times 14 \\
&+ 0.7634 \times 0 - 0.3443 \times 0 + 0.2221 \times 1 \\
&+ 0.4429 \times 1 - 0.1959 \times 1 = - 2.3955  
\end{aligned}
$$

Wir können nun nach $\widehat{p}$ auflösen: Die Chance, dass eine solche Person einen Rückruf erhält, beträgt etwa $\frac{e^{-2.3955}}{1 + e^{-2.3955}} = 0.0835.$
:::

\clearpage

::: {.workedexample data-latex=""}
Berechnen Sie die Wahrscheinlichkeit eines Rückrufs für eine Person mit einem Namen, der üblicherweise als von einem schwarzen Mann stammend interpretiert wird, die aber ansonsten dieselben Eigenschaften hat wie die im vorherigen Beispiel beschriebene Person.

------------------------------------------------------------------------

Wir können dieselben Schritte für eine Person mit denselben Merkmalen durchführen, die schwarz ist, wobei der einzige Unterschied in der Berechnung darin besteht, dass die Indikatorvariable $\texttt{race}_{\texttt{White}}$ den Wert 0 annimmt.
Dabei ergibt sich eine Wahrscheinlichkeit von 0.0553.
Vergleichen wir die Ergebnisse mit denen des vorherigen Beispiels.

In der Praxis müsste eine Person, die aufgrund ihres Vornamens als weiß wahrgenommen wird, durchschnittlich $\frac{1}{0.0835} \approx 12$ Stellen bewerben, um einen Rückruf zu erhalten, während eine Person, die aufgrund ihres Vornamens als schwarz wahrgenommen wird, durchschnittlich $\frac{1}{0.0553} \approx 18$ Stellen bewerben müsste, um einen Rückruf zu erhalten.
Das heißt, Bewerber, die als schwarz wahrgenommen werden, müssen sich bei 50% mehr Arbeitgebern bewerben, um einen Rückruf zu erhalten, als jemand, der aufgrund seines Vornamens als weiß wahrgenommen wird, für Stellen wie die in der Studie.
:::

Was wir im aktuellen Abschnitt quantifiziert haben, ist alarmierend und beunruhigend.
Ein Aspekt, der es jedoch so schwierig macht, den Rassismus anzugehen, ist, dass das Experiment, so gut es auch konzipiert ist, uns kaum Hinweise darauf geben kann, welche Arbeitgeber diskriminieren.
Es ist nur möglich zu sagen, dass Diskriminierung stattfindet, auch wenn wir nicht sagen können, welche bestimmten Rückrufe – oder Nicht-Rückrufe – Diskriminierung darstellen.
Der Nachweis von Rassismus in Einzelfällen ist eine anhaltende Herausforderung bei der Durchsetzung von Antidiskriminierungsgesetzen.

## Gruppen unterschiedlicher Größe

Jede Form von Diskriminierung ist besorgniserregend, weshalb wir es für so wichtig hielten, das Thema anhand von Daten zu besprechen.
Die Lebenslauf-Studie untersuchte Diskriminierung auch nur in einem einzigen Aspekt: ob ein potenzieller Arbeitgeber einen Kandidaten anrufen würde, der seinen Lebenslauf eingereicht hatte.
Es gab eine 50% höhere Hürde für Lebensläufe, allein wenn der Kandidat einen Vornamen hatte, der als zu einer schwarzen Person gehörend wahrgenommen wurde.
Es ist unwahrscheinlich, dass die Diskriminierung dort endet.

::: {.workedexample data-latex=""}
Betrachten wir ein geschlechterunausgewogenes Unternehmen, das zu 20% aus Frauen und zu 80% aus Männern besteht, und nehmen wir an, das Unternehmen sei sehr groß und beschäftige vielleicht 20.000 Mitarbeiter.
(Ein bewussteres Beispiel würde inklusivere Geschlechtsidentitäten einbeziehen.) Angenommen, wenn jemand im Unternehmen für eine Beförderung in Betracht gezogen wird, werden zufällig 5 Kollegen ausgewählt, um Rückmeldung zu ihrer Arbeit zu geben.

Stellen wir uns nun vor, dass 10% der Menschen im Unternehmen gegenüber dem anderen Geschlecht voreingenommen sind.
Das heißt, 10% der Männer sind gegenüber Frauen voreingenommen, und ebenso sind 10% der Frauen gegenüber Männern voreingenommen. Wer wird im Unternehmen mehr diskriminiert, Männer oder Frauen?

------------------------------------------------------------------------

Angenommen, wir nehmen 100 Männer, die in den letzten Jahren für eine Beförderung in Betracht gezogen wurden.
Für diese Männer werden $5 \times 100 = 500$ zufällige Kollegen für ihr Feedback ausgewählt, von denen etwa 20% Frauen sein werden (100 Frauen).
Von diesen 100 Frauen werden voraussichtlich 10 gegenüber dem Mann, den sie bewerten, voreingenommen sein.
Von den 500 Kollegen, die sie bewerten, werden Männer also von etwa 2% ihrer Kollegen diskriminiert, wenn sie für eine Beförderung in Betracht gezogen werden.

Führen wir eine ähnliche Berechnung für 100 Frauen durch, die in den letzten Jahren für eine Beförderung in Betracht gezogen wurden.
Sie werden ebenfalls 500 zufällige Kollegen haben, die Rückmeldung geben, von denen etwa 400 (80%) Männer sein werden.
Von diesen 400 Männern haben etwa 40 (10%) eine Voreingenommenheit gegenüber Frauen.
Von den 500 Kollegen, die Rückmeldung zum Beförderungspaket dieser Frauen geben, haben 8% der Kollegen eine Voreingenommenheit gegenüber den Frauen.
:::

\clearpage

Das Beispiel hebt etwas Tiefgreifendes hervor: Selbst in einem hypothetischen Umfeld, in dem jede demografische Gruppe denselben Grad an Vorurteil gegenüber der anderen demografischen Gruppe hat, erfährt die kleinere Gruppe die negativen Auswirkungen häufiger.
Wenn wir außerdem eine Handvoll Beispiele wie das obige mit unterschiedlichen Zahlen durchführen würden, würden wir feststellen, dass das Ungleichgewicht in den Bevölkerungsgruppen umso größer ist, desto mehr wird die kleinere Gruppe unverhältnismäßig stark beeinträchtigt.[^09-model-logistic-2]

[^09-model-logistic-2]: Wenn ein Anteil $p$ eines Unternehmens aus Frauen besteht und der Rest des Unternehmens aus Männern besteht, dann wäre im hypothetischen Szenario das Verhältnis der Diskriminierungsraten gegen Frauen im Vergleich zu Männern durch $(1 - p) / p$ gegeben, ein Verhältnis, das immer größer als 1 ist, wenn $p < 0.5$.

Natürlich gibt es noch weitere erhebliche realweltliche Auslassungen aus dem hypothetischen Beispiel.
Zum Beispiel haben Studien Fälle gefunden, in denen Menschen aus einer unterdrückten Gruppe auch andere innerhalb ihrer eigenen unterdrückten Gruppe diskriminieren.
Als weiteres Beispiel gibt es auch Fälle, in denen eine Mehrheitsgruppe unterdrückt werden kann, wobei die Apartheid in Südafrika ein solches historisches Beispiel ist.
Letztendlich ist Diskriminierung komplex, und es gibt viele Faktoren, die über die mathematischen Eigenschaften hinausgehen, die wir im vorherigen Beispiel beobachtet haben.

Wir schließen das Kapitel mit dem ernsten Thema der Diskriminierung ab, und wir hoffen, dass es Sie dazu inspiriert, über die Kraft des Denkens mit Daten nachzudenken.
Ob mit einem formalen statistischen Modell oder durch kritisches Denken zur Strukturierung eines Problems – wir hoffen, dass die Ideen, die Sie gelernt haben, Ihnen helfen werden, mehr zu erreichen und Besseres im Leben zu tun.

\vfill

## Kapitelzusammenfassung {#sec-chp9-review}

### Zusammenfassung

Logistische und lineare Regressionsmodelle haben viele Gemeinsamkeiten.
Die stärkste davon ist die Linearkombination der erklärenden Variablen, die verwendet wird, um Vorhersagen im Zusammenhang mit der Antwortvariable zu bilden.
Bei der logistischen Regression ist die Antwortvariable jedoch binär und daher wird eine Vorhersage für die Wahrscheinlichkeit eines erfolgreichen Ereignisses gemacht.
Die Anpassung des logistischen Modells und die Variablenauswahl können auf ähnliche Weise wie bei der multiplen linearen Regression durchgeführt werden.

### Begriffe

Die in diesem Kapitel eingeführten Begriffe sind in @tbl-terms-chp-09 dargestellt.
Wenn Sie sich bei einigen dieser Begriffe nicht sicher sind, empfehlen wir Ihnen, im Text zurückzugehen und ihre Definitionen zu überprüfen.
Sie sollten sie leicht als **fett gedruckten Text** erkennen können.

```{r}
#| label: tbl-terms-chp-09
#| tbl-cap: Terms introduced in this chapter.
#| tbl-pos: H
make_terms_table(terms_chp_09)
```

\vfill

\clearpage

## Übungen {#sec-chp09-exercises}

Antworten auf Aufgaben mit ungeraden Nummern finden Sie in [Anhang -@sec-exercise-solutions-09].

::: {.exercises data-latex=""}
{{< include exercises/_09-ex-model-logistic.qmd >}}
:::
