# Lineare Regression mit mehreren Prädiktoren {#sec-model-mlr}

```{r}
#| include: false
source("_common.R")
```

::: {.chapterintro data-latex=""}
Aufbauend auf den Ideen einer Prädiktorvariable in einem linearen Regressionsmodell (aus [Kapitel -@sec-model-slr]) wird nun ein multiples lineares Regressionsmodell an zwei oder mehr Prädiktorvariablen angepasst.
Indem wir untersuchen, wie verschiedene erklärende Variablen interagieren, können wir komplizierte Beziehungen zwischen den Prädiktorvariablen und der Antwortvariable aufdecken.
Eine Herausforderung bei der Arbeit mit mehreren Variablen besteht darin, dass es manchmal schwierig ist zu wissen, welche Variablen am wichtigsten im Modell sind.
Die Modellbildung ist ein umfangreiches Thema, und wir kratzen hier nur an der Oberfläche, indem wir den angepassten $R^2$-Wert definieren und verwenden.
:::

Die multiple Regression erweitert die Regression mit einer Prädiktorvariable auf den Fall, der immer noch eine Antwortvariable hat, aber viele Prädiktoren (bezeichnet als $x_1$, $x_2$, $x_3$, ...).
Die Methode wird durch Szenarien motiviert, in denen viele Variablen gleichzeitig mit einem Ergebnis verbunden sein können.

```{r}
#| label: loans-prep
#| include: false
loans <- loans_full_schema |>
  mutate(
    credit_util = total_credit_utilized / total_credit_limit,
    bankruptcy = as.factor(if_else(public_record_bankrupt == 0, 0, 1)),
    verified_income = droplevels(verified_income)
  ) |>
  rename(credit_checks = inquiries_last_12m) |>
  select(interest_rate, verified_income, debt_to_income, credit_util, bankruptcy, term, credit_checks, issue_month)
```

Wir werden Daten über Kredite des Peer-to-Peer-Kreditgebers Lending Club betrachten, einen Datensatz, dem wir zuerst in [Kapitel -@sec-data-hello] begegnet sind.
Die Kreditdaten umfassen Kreditbedingungen sowie Informationen über den Kreditnehmer.
Die Ergebnisvariable, die wir besser verstehen möchten, ist der dem Kredit zugewiesene Zinssatz.
Spielt es zum Beispiel bei sonst gleichen Merkmalen eine Rolle, wie viel Schulden jemand bereits hat?
Spielt es eine Rolle, ob sein Einkommen verifiziert wurde?
Multiple Regression wird uns helfen, diese und andere Fragen zu beantworten.

```{r}
#| label: loans-n-rows-to-show
#| include: false
n_rows_to_show <- 6
n_rows_to_show_string <- "six"
```

Der Datensatz enthält Informationen zu `r nrow(loans)` Krediten, und wir werden uns eine Teilmenge der verfügbaren Variablen ansehen, von denen einige neu sind im Vergleich zu denen, die wir in früheren Kapiteln gesehen haben.
Die ersten `r n_rows_to_show_string` Beobachtungen im Datensatz sind in @tbl-loans-data-matrix dargestellt, und Beschreibungen für jede Variable sind in @tbl-loans-variables zu finden.
Beachten Sie, dass die Variable für frühere Insolvenz (`bankruptcy`) eine Indikatorvariable ist, die den Wert 1 annimmt, wenn der Kreditnehmer eine frühere Insolvenz in seiner Akte hat, und 0, wenn nicht.
Die Verwendung einer Indikatorvariable anstelle eines Kategorienamens ermöglicht es, diese Variablen direkt in der Regression zu verwenden.
Zwei der anderen Variablen sind kategorial (`verified_income` und `issue_month`), jede davon kann einen von wenigen verschiedenen nicht-numerischen Werten annehmen; wir werden in @sec-ind-and-cat-predictors besprechen, wie diese im Modell behandelt werden.

::: {.data data-latex=""}
Die Daten [`loans_full_schema`](http://openintrostat.github.io/openintro/reference/loans_full_schema.html) sind im R-Paket [**openintro**](http://openintrostat.github.io/openintro) zu finden.
Basierend auf den Daten in diesem Datensatz haben wir zwei neue Variablen erstellt: `credit_util`, das als die gesamte genutzte Kreditlinie geteilt durch das gesamte Kreditlimit berechnet wird, und `bankruptcy`, das die Anzahl der Insolvenzen in eine Indikatorvariable umwandelt (0 für keine Insolvenzen und 1 für mindestens 1 Insolvenz).
Wir bezeichnen diesen modifizierten Datensatz als `loans`.
:::

```{r}
#| label: tbl-loans-data-matrix
#| tbl-cap: First six rows of the `loans` dataset.
#| tbl-pos: H
loans |>
  slice_head(n = n_rows_to_show) |>
  kbl(
    linesep = "", booktabs = TRUE,
    align = "rlrrrr"
  ) |>
  kable_styling(
    bootstrap_options = c("striped", "condensed"),
    latex_options = c("striped", "scale_down"),
    full_width = FALSE
  )
```

```{r}
#| label: tbl-loans-variables
#| tbl-cap: Variables and their descriptions for the `loans` dataset.
#| tbl-pos: H
loans_var_def <- tribble(
  ~variable,         ~description,
  "interest_rate",   "Interest rate on the loan, in an annual percentage.",
  "verified_income", "Categorical variable describing whether the borrower's income source and amount have been verified, with levels Verified (source and amount verified), Source Verified (source only verified), and Not Verified.",
  "debt_to_income",  "Debt-to-income ratio, which is the percentage of total debt of the borrower divided by their total income.",
  "credit_util",     "Of all the credit available to the borrower, what fraction are they utilizing. For example, the credit utilization on a credit card would be the card's balance divided by the card's credit limit.",
  "bankruptcy",      "An indicator variable for whether the borrower has a past bankruptcy in their record. This variable takes a value of `1` if the answer is *yes* and `0` if the answer is *no*.",
  "term",            "The length of the loan, in months.",
  "issue_month",     "The month and year the loan was issued, which for these loans is always during the first quarter of 2018.",
  "credit_checks",   "Number of credit checks in the last 12 months. For example, when filing an application for a credit card, it is common for the company receiving the application to run a credit check.",
)

loans_var_def |>
  kbl(
    linesep = "", booktabs = TRUE,
    col.names = c("Variable", "Description"),
    format = "markdown"
  ) |>
  kable_styling(
    bootstrap_options = c("striped", "condensed"),
    latex_options = c("striped"), full_width = TRUE
  ) |>
  column_spec(1, monospace = TRUE) |>
  column_spec(2, width = "30em")
```

## Indikator- und kategoriale Prädiktoren {#sec-ind-and-cat-predictors}

Beginnen wir damit, ein lineares Regressionsmodell für den Zinssatz mit einem einzelnen Prädiktor anzupassen, der angibt, ob eine Person eine Insolvenz in ihrer Akte hat:

$$
\widehat{\texttt{interest\_rate}} = 12{,}34 + 0{,}74 \times \texttt{bankruptcy}
$$

Die Ergebnisse dieses Modells sind in @tbl-int-rate-bankruptcy dargestellt.

```{r}
#| label: tbl-int-rate-bankruptcy
#| tbl-cap: |
#|   Summary of a linear model for predicting `interest_rate`
#|   based on whether the borrower has a bankruptcy in their
#|   record. Degrees of freedom for this model is 9998.
#| tbl-pos: H
m_bankruptcy <- lm(interest_rate ~ bankruptcy, data = loans)

m_bankruptcy |>
  tidy() |>
  mutate(p.value = ifelse(p.value < 0.0001, "<0.0001", round(p.value, 4))) |>
  kbl(
    linesep = "", booktabs = TRUE,
    digits = 2, align = "lrrrr"
  ) |>
  kable_styling(
    bootstrap_options = c("striped", "condensed"),
    latex_options = c("striped")
  ) |>
  column_spec(1, width = "13em", monospace = TRUE) |>
  column_spec(2:5, width = "4em")
```

::: {.workedexample data-latex=""}
Interpretieren Sie den Koeffizienten der Variablen für frühere Insolvenz im Modell.

------------------------------------------------------------------------

Die Variable nimmt einen von zwei Werten an: 1, wenn der Kreditnehmer eine Insolvenz in seiner Geschichte hat, und 0 sonst.
Eine Steigung von 0,74 bedeutet, dass das Modell einen um 0,74 % höheren Zinssatz für Kreditnehmer mit einer Insolvenz in ihrer Akte vorhersagt.
(Lesen Sie @sec-categorical-predictor-two-levels zur Überprüfung der Interpretation von zweistufigen kategorialen Prädiktorvariablen.)
:::

Angenommen, wir hätten ein Modell mit einer 3-stufigen kategorialen Variable wie `verified_income` angepasst.
Die Ausgabe aus der Software ist in @tbl-int-rate-ver-income dargestellt.
Diese Regressionsausgabe bietet mehrere Zeilen für die Variable.
Jede Zeile stellt den relativen Unterschied für jede Stufe von `verified_income` dar.
Eine Stufe fehlt jedoch: `Not Verified`.
Die fehlende Stufe wird als **Referenzlevel**\index{reference level} bezeichnet und stellt das Standardlevel dar, gegen das andere Levels gemessen werden.

```{r}
#| include: false
terms_chp_08 <- c("reference level")
```

```{r}
#| label: tbl-int-rate-ver-income
#| tbl-cap: |
#|   Summary of a linear model for predicting `interest_rate` from
#|   the borrower's income source and amount verification. 
#|   This predictor has three levels, which results in 2
#|   rows in the regression output.
#| tbl-pos: H
m_verified_income <- lm(interest_rate ~ verified_income, data = loans)

m_verified_income |>
  tidy() |>
  mutate(p.value = ifelse(p.value < 0.0001, "<0.0001", round(p.value, 4))) |>
  kbl(
    linesep = "", booktabs = TRUE,
    digits = 2, align = "lrrrr"
  ) |>
  kable_styling(
    bootstrap_options = c("striped", "condensed"),
    latex_options = c("striped")
  ) |>
  column_spec(1, width = "17em", monospace = TRUE) |>
  column_spec(2:5, width = "5em")
```

::: {.workedexample data-latex=""}
Wie würden wir eine Gleichung für dieses Regressionsmodell schreiben?

------------------------------------------------------------------------

Die Gleichung für das Regressionsmodell kann als Modell mit zwei Prädiktoren geschrieben werden:

\vspace{-5mm}

$$
\begin{aligned}
\widehat{\texttt{interest\_rate}} &= 11{,}10 \\
&+ 1{,}42 \times \texttt{verified\_income}_{\texttt{Source Verified}} \\
&+ 3{,}25 \times \texttt{verified\_income}_{\texttt{Verified}}
\end{aligned}
$$

Wir verwenden die Notation $\texttt{variable}_{\texttt{level}}$, um Indikatorvariablen darzustellen, wenn die kategoriale Variable einen bestimmten Wert annimmt.
Zum Beispiel würde $\texttt{verified\_income}_{\texttt{Source Verified}}$ den Wert 1 annehmen, wenn es sich um einen Kreditnehmer handelt, dessen Einkommensquelle verifiziert wurde, und den Wert 0 sonst.
Ebenso würde $\texttt{verified\_income}_{\texttt{Verified}}$ den Wert 1 annehmen, wenn es sich um einen verifizierten Kreditnehmer handelt, und 0, wenn er einen anderen Wert annimmt.
:::

Die Notation $\texttt{variable}_{\texttt{level}}$ mag etwas verwirrend erscheinen.
Lassen Sie uns herausfinden, wie die Gleichung für jede Stufe der Variablen `verified_income` verwendet wird.

::: {.workedexample data-latex=""}
Berechnen Sie mit dem Modell zur Vorhersage des Zinssatzes aus dem Einkommensverifizierungstyp den durchschnittlichen Zinssatz für Kreditnehmer, deren Einkommensquelle und -betrag beide *nicht verifiziert* sind.

------------------------------------------------------------------------

Wenn `verified_income` den Wert `Not Verified` annimmt, werden beide Indikatorfunktionen in der Gleichung für das lineare Modell auf 0 gesetzt:

$$
\widehat{\texttt{interest\_rate}} = 11{,}10 + 1{,}42 \times 0 + 3{,}25 \times 0 = 11{,}10
$$

Der durchschnittliche Zinssatz für diese Kreditnehmer beträgt 11,1 %.
Da die Stufe keinen eigenen Koeffizienten hat und der Referenzwert ist, fallen die Indikatoren für die anderen Stufen dieser Variablen alle heraus.
:::

::: {.workedexample data-latex=""}
Berechnen Sie mit dem Modell zur Vorhersage des Zinssatzes aus dem Einkommensverifizierungstyp den durchschnittlichen Zinssatz für Kreditnehmer, deren Einkommensquelle *quellverifiziert* ist.

------------------------------------------------------------------------

Wenn `verified_income` den Wert `Source Verified` annimmt, nimmt die entsprechende Variable den Wert 1 an, während die andere 0 ist:

$$
\widehat{\texttt{interest\_rate}} = 11{,}10 + 1{,}42 \times 1 + 3{,}25 \times 0 = 12{,}52
$$

Der durchschnittliche Zinssatz für diese Kreditnehmer beträgt 12,52 %.
:::

::: {.guidedpractice data-latex=""}
Berechnen Sie den durchschnittlichen Zinssatz für Kreditnehmer, deren Einkommensquelle und -betrag beide *verifiziert* sind.[^08-model-mlr-1]
:::

[^08-model-mlr-1]: Wenn `verified_income` den Wert `Verified` annimmt, nimmt die entsprechende Variable den Wert 1 an, während die andere 0 ist: $11{,}10 + 1{,}42 \times 0 + 3{,}25 \times 1 = 14{,}35.$ Der durchschnittliche Zinssatz für diese Kreditnehmer beträgt 14,35 %.

::: {.important data-latex=""}
**Prädiktoren mit mehreren Kategorien.**

Wenn ein Regressionsmodell mit einer kategorialen Variable mit $k$ Stufen angepasst wird, wobei $k > 2$, stellt die Software einen Koeffizienten für $k - 1$ dieser Stufen bereit.
Für die letzte Stufe, die keinen Koeffizienten erhält, ist dies das Referenzlevel, und die für die anderen Stufen aufgeführten Koeffizienten sind alle relativ zu diesem Referenzlevel zu betrachten.
:::

::: {.guidedpractice data-latex=""}
Interpretieren Sie die Koeffizienten aus dem obigen Modell.[^08-model-mlr-2]
:::

[^08-model-mlr-2]: Jeder der Koeffizienten gibt den inkrementellen Zinssatz für die entsprechende Stufe relativ zur Stufe `Not Verified` an, die das Referenzlevel ist.
    Zum Beispiel sagt das Modell für einen Kreditnehmer, dessen Einkommensquelle und -betrag verifiziert wurden, voraus, dass er einen um 3,25 % höheren Zinssatz haben wird als ein Kreditnehmer, dessen Einkommensquelle oder -betrag nicht verifiziert wurde.

Der höhere Zinssatz für Kreditnehmer, die ihre Einkommensquelle oder ihren Betrag verifiziert haben, ist überraschend.
Intuitiv würden wir denken, dass ein Kredit *weniger* riskant erscheint, wenn das Einkommen des Kreditnehmers verifiziert wurde.
Beachten Sie jedoch, dass die Situation komplexer sein kann und möglicherweise Störvariablen vorhanden sind, die wir nicht berücksichtigt haben.
Zum Beispiel könnten Kreditgeber Kreditnehmer mit schlechter Bonität dazu verpflichten, ihr Einkommen zu verifizieren.
Das heißt, die Einkommensverifizierung in unserem Datensatz könnte ein Signal für Bedenken bezüglich des Kreditnehmers sein, anstatt eine Beruhigung, dass der Kreditnehmer den Kredit zurückzahlen wird.
Aus diesem Grund könnte der Kreditnehmer als risikoreich eingestuft werden, was zu einem höheren Zinssatz führt.
(Welche anderen Störvariablen könnten diese kontraintuitive Beziehung erklären, die das Modell nahelegt?)

::: {.guidedpractice data-latex=""}
Wie viel höher würden wir einen Zinssatz für einen Kreditnehmer erwarten, der seine Einkommensquelle und seinen Betrag verifiziert hat, im Vergleich zu einem Kreditnehmer, dessen Einkommensquelle nur verifiziert wurde?[^08-model-mlr-3]
:::

[^08-model-mlr-3]: Im Vergleich zur Kategorie `Not Verified` hat die Kategorie `Verified` einen um 3,25 % höheren Zinssatz, während die Kategorie `Source Verified` nur um 1,42 % höher ist.
    Damit werden `Verified`-Kreditnehmer tendenziell einen um $3{,}25\% - 1{,}42\% = 1{,}83\%$ höheren Zinssatz als `Source Verified`-Kreditnehmer erhalten.

## Viele Prädiktoren in einem Modell

Die Welt ist komplex, und es kann hilfreich sein, bei der statistischen Modellierung viele Faktoren gleichzeitig zu berücksichtigen.
Zum Beispiel möchten wir möglicherweise den gesamten Kontext der Kreditnehmer verwenden, um den Zinssatz vorherzusagen, den sie erhalten, anstatt eine einzelne Variable zu verwenden.
Dies ist die Strategie, die bei der **multiplen Regression**\index{multiple regression} verwendet wird.
Obwohl wir bei der Verwendung multipler Regression mit Beobachtungsdaten vorsichtig sind, kausale Interpretationen zu machen, sind solche Modelle ein häufiger erster Schritt, um Einblicke zu gewinnen oder gewisse Hinweise auf eine kausale Verbindung zu liefern.

```{r}
#| include: false
terms_chp_08 <- c(terms_chp_08, "multiple regression")
```

Wir möchten ein Modell erstellen, das nicht nur frühere Insolvenz oder ob der Kreditnehmer seine Einkommensquelle oder seinen Betrag verifiziert hat berücksichtigt, sondern gleichzeitig alle Variablen im `loans`-Datensatz berücksichtigt: `verified_income`, `debt_to_income`, `credit_util`, `bankruptcy`, `term`, `issue_month` und `credit_checks`.

$$
\begin{aligned}
\widehat{\texttt{interest\_rate}} &= b_0 \\
&+ b_1 \times \texttt{verified\_income}_{\texttt{Source Verified}} + b_2 \times \texttt{verified\_income}_{\texttt{Verified}} \\
&+ b_3 \times \texttt{debt\_to\_income} + b_4 \times \texttt{credit\_util} \\
&+ b_5 \times \texttt{bankruptcy} + b_6 \times \texttt{term} \\
&+ b_7 \times \texttt{credit\_checks} + b_8 \times \texttt{issue\_month}_{\texttt{Jan-2018}} \\
&+ b_9 \times \texttt{issue\_month}_{\texttt{Mar-2018}}
\end{aligned}
$$

Diese Gleichung stellt einen ganzheitlichen Ansatz zur gleichzeitigen Modellierung aller Variablen dar.
Beachten Sie, dass es zwei Koeffizienten für `verified_income` und zwei Koeffizienten für `issue_month` gibt, da beide 3-stufige kategoriale Variablen sind.

Wir berechnen $b_0$, $b_1$, $b_2$, $\cdots$, $b_9$ auf die gleiche Weise wie im Fall eines Modells mit einem einzelnen Prädiktor -- wir wählen Werte, die die Summe der quadrierten Residuen minimieren:

$$
SSE = e_1^2 + e_2^2 + \dots + e_{10000}^2 = \sum_{i=1}^{10000} e_i^2 = \sum_{i=1}^{10000} \left(y_i - \hat{y}_i\right)^2
$$

wobei $y_i$ und $\hat{y}_i$ die beobachteten Zinssätze und ihre geschätzten Werte gemäß dem Modell darstellen.
Es werden 10.000 Residuen berechnet, eines für jede Beobachtung.
Beachten Sie, dass diese Werte Stichprobenstatistiken sind und, wenn die beobachteten Daten eine Zufallsstichprobe aus einer Zielpopulation darstellen, für die wir Schlussfolgerungen ziehen möchten, Schätzungen der Populationsparameter $\beta_0$, $\beta_1$, $\beta_2$, $\cdots$, $\beta_9$ sind.
Wir werden Inferenz basierend auf linearen Modellen in [Kapitel -@sec-inf-model-mlr] besprechen, jetzt konzentrieren wir uns auf die Berechnung von Stichprobenstatistiken $b_i$.

Wir verwenden typischerweise einen Computer, um die Summe der Quadrate zu minimieren und Punktschätzungen zu berechnen, wie in der Beispielausgabe in @tbl-loans-full gezeigt.
Anhand dieser Ausgabe identifizieren wir $b_i,$ genauso wie wir es im Fall mit einem Prädiktor getan haben.

```{r}
#| label: tbl-loans-full
#| tbl-cap: |
#|   Output for the regression model, where interest rate is the
#|   outcome and the variables listed are the predictors. Degrees
#|   of freedom for this model is 9990.
#| tbl-pos: H
m_full <- lm(interest_rate ~ ., data = loans)

m_full |>
  tidy() |>
  mutate(p.value = ifelse(p.value < 0.001, "<0.0001", round(p.value, 4))) |>
  kbl(linesep = "", booktabs = TRUE, digits = 2, align = "lrrrr") |>
  kable_styling(
    bootstrap_options = c("striped", "condensed"),
    latex_options = c("striped")
  ) |>
  column_spec(1, width = "15em", monospace = TRUE) |>
  column_spec(2:5, width = "5em")
```

::: {.important data-latex=""}
**Multiples Regressionsmodell.**

Ein multiples Regressionsmodell ist ein lineares Modell mit vielen Prädiktoren.
Im Allgemeinen schreiben wir das Modell als

$$
\hat{y} = b_0 + b_1 x_1 + b_2 x_2 + \cdots + b_k x_k
$$

wenn es $k$ Prädiktoren gibt.
Wir berechnen $b_i$ immer mit statistischer Software.
:::

::: {.workedexample data-latex=""}
Schreiben Sie das Regressionsmodell anhand der Regressionsausgabe aus @tbl-loans-full auf.
Wie viele Prädiktoren hat dieses Modell?

------------------------------------------------------------------------

Das angepasste Modell für den Zinssatz lautet:

$$
\begin{aligned}
\widehat{\texttt{interest\_rate}} &= 1{,}89 \\
&+ 1{,}00 \times \texttt{verified\_income}_{\texttt{Source Verified}} + 2{,}56 \times \texttt{verified\_income}_{\texttt{Verified}} \\
&+ 0{,}02 \times \texttt{debt\_to\_income} + 4{,}90 \times \texttt{credit\_util} \\
&+ 0{,}39 \times \texttt{bankruptcy} + 0{,}15 \times \texttt{term} \\
&+ 0{,}23 \times \texttt{credit\_checks} + 0{,}05 \times \texttt{issue\_month}_{\texttt{Jan-2018}} \\
&- 0{,}04 \times \texttt{issue\_month}_{\texttt{Mar-2018}}
\end{aligned}
$$

Wenn wir die Anzahl der Prädiktorkoeffizienten zählen, erhalten wir die *effektive* Anzahl der Prädiktoren im Modell; es sind neun davon.
Beachten Sie, dass der kategoriale Prädiktor als zwei zählt, je einmal für jede der zwei im Modell gezeigten Stufen.
Im Allgemeinen wird ein kategorialer Prädiktor mit $p$ verschiedenen Stufen durch $p - 1$ Terme in einem multiplen Regressionsmodell dargestellt.
Insgesamt wurden sieben Variablen als Prädiktoren zur Anpassung dieses Modells verwendet: `verified_income`, `debt_to_income`, `credit_util`, `bankruptcy`, `term`, `credit_checks`, `issue_month`.
:::

::: {.guidedpractice data-latex=""}
Interpretieren Sie den Koeffizienten der Variablen `credit_checks`.[^08-model-mlr-4]
:::

[^08-model-mlr-4]: Bei sonst gleichen Bedingungen würden wir für jede zusätzliche Kreditanfrage beim Antragsteller in den letzten 12 Monaten erwarten, dass der Zinssatz für den Kredit im Durchschnitt um 0,23 Punkte höher ist.

::: {.guidedpractice data-latex=""}
Berechnen Sie das Residuum der ersten Beobachtung in @tbl-loans-data-matrix mit dem vollständigen Modell.[^08-model-mlr-5]
:::

[^08-model-mlr-5]: Um das Residuum zu berechnen, benötigen wir zunächst den vorhergesagten Wert, den wir berechnen, indem wir Werte in die frühere Gleichung einsetzen.
    Zum Beispiel nimmt $\texttt{verified\_income}_{\texttt{Source Verified}}$ den Wert 0 an, $\texttt{verified\_income}_{\texttt{Verified}}$ nimmt den Wert 1 an (da die Einkommensquelle und der Betrag des Kreditnehmers verifiziert wurden), $\texttt{debt\_to\_income}$ betrug 18,01 und so weiter.
    Dies führt zu einer Vorhersage von $\widehat{\texttt{interest\_rate}}_1 = 17{,}84$.
    Der beobachtete Zinssatz betrug 14,07 %, was zu einem Residuum von $e_1 = 14{,}07 - 17{,}84 = -3{,}77$ führt.

::: {.workedexample data-latex=""}
Wir haben einen Steigungskoeffizienten von 0,74 für `bankruptcy` in @sec-ind-and-cat-predictors berechnet, während der Koeffizient hier 0,39 beträgt.
Warum gibt es einen Unterschied zwischen den Koeffizientenwerten zwischen den Modellen mit einem und mehreren Prädiktoren?

------------------------------------------------------------------------

Wenn wir die Daten sorgfältig untersuchen, würden wir sehen, dass einige Prädiktoren korreliert sind.
Zum Beispiel waren wir, als wir die Beziehung des Ergebnisses `interest_rate` und des Prädiktors `bankruptcy` mit linearer Regression modellierten, nicht in der Lage, andere Variablen zu kontrollieren, wie z. B. ob der Kreditnehmer sein Einkommen verifiziert hatte, das Schulden-Einkommens-Verhältnis des Kreditnehmers und andere Variablen.
Dieses ursprüngliche Modell wurde im Vakuum konstruiert und berücksichtigte nicht den vollständigen Kontext von allem, was bei der Entscheidung über einen Zinssatz berücksichtigt wird.
Wenn wir alle Variablen einbeziehen, wird die zugrundeliegende und unbeabsichtigte Verzerrung, die durch das Nicht-Einbeziehen dieser anderen Variablen entstanden ist, reduziert oder eliminiert.
Natürlich können immer noch Verzerrungen durch andere Störvariablen vorhanden sein.
:::

Das vorherige Beispiel beschreibt ein häufiges Problem in der multiplen Regression: Korrelation zwischen Prädiktorvariablen.
Wir sagen, die zwei Prädiktorvariablen sind **kollinear** (*co-linear*\index{collinear} ausgesprochen), wenn sie korreliert sind, und diese **Multikollinearität**\index{multicollinearity} erschwert die Modellschätzung.
Während es bei Beobachtungsdaten unmöglich ist, Multikollinearität zu verhindern, werden Experimente in der Regel so konzipiert, dass Prädiktoren nicht multikollinear sind.

```{r}
#| include: false
terms_chp_08 <- c(terms_chp_08, "multicollinearity", "collinear")
```

::: {.guidedpractice data-latex=""}
Der geschätzte Wert des Achsenabschnitts beträgt 1,89, und man könnte versucht sein, diesen Koeffizienten zu interpretieren, zum Beispiel als den vorhergesagten Zinssatz des Modells, wenn jede der Variablen den Wert null annimmt: Die Einkommensquelle ist nicht verifiziert, der Kreditnehmer hat keine Schulden (Schulden-Einkommens-Verhältnis und Kreditauslastung sind null) usw.
Ist das vernünftig?
Wird durch diese Interpretation ein Mehrwert gewonnen?[^08-model-mlr-6]
:::

[^08-model-mlr-6]: Viele der Variablen nehmen für mindestens einen Datenpunkt den Wert 0 an, und für diese Variablen ist es vernünftig.
    Eine Variable nimmt jedoch nie den Wert null an: `term`, der die Laufzeit des Kredits in Monaten beschreibt.
    Wenn `term` auf null gesetzt wird, muss der Kredit sofort zurückgezahlt werden; der Kreditnehmer muss das Geld zurückgeben, sobald er es erhalten hat, was bedeutet, dass es kein echter Kredit ist.
    Letztendlich ist die Interpretation des Achsenabschnitts in dieser Einstellung nicht aufschlussreich.

## Angepasstes R-Quadrat

Wir haben $R^2$ zuerst in @sec-r-squared verwendet, um den Anteil der Variabilität in der Antwortvariable zu bestimmen, der durch das Modell erklärt wird:

$$
R^2 = 1 - \frac{\text{Variabilität der Residuen}}{\text{Variabilität des Ergebnisses}}
    = 1 - \frac{Var(e_i)}{Var(y_i)}
$$ 

wobei $e_i$ die Residuen des Modells und $y_i$ die Ergebnisse darstellt.
Diese Gleichung bleibt im multiplen Regressionsrahmen gültig, aber eine kleine Verbesserung kann sie noch informativer machen, wenn Modelle verglichen werden.

::: {.guidedpractice data-latex=""}
Die Varianz der Residuen für das in der früheren Geführten Übung angegebene Modell beträgt 18,53, und die Varianz des Gesamtpreises in allen Auktionen beträgt 25,01.
Berechnen Sie $R^2$ für dieses Modell.[^08-model-mlr-7]
:::

[^08-model-mlr-7]: $R^2 = 1 - \frac{18{,}53}{25{,}01} = 0{,}2591$.

Diese Strategie zur Schätzung von $R^2$ funktioniert, wenn es einen einzelnen Prädiktor gibt.
Bei vielen Variablen wird sie jedoch weniger hilfreich.
Das reguläre $R^2$ ist eine verzerrte Schätzung des durch das Modell erklärten Variabilitätsanteils, wenn es auf ein Modell mit mehr als einem Prädiktor angewendet wird.
Um eine bessere Schätzung zu erhalten, verwenden wir das angepasste $R^2$.

::: {.important data-latex=""}
**Angepasstes R-Quadrat als Werkzeug zur Modellbewertung.**

Das **angepasste R-Quadrat**\index{adjusted R-squared} wird berechnet als

\vspace{-5mm}

$$
\begin{aligned}
  R_{adj}^{2}
    &= 1 - \frac{s_{\text{residuals}}^2 / (n-k-1)}
        {s_{\text{outcome}}^2 / (n-1)} = 1 - \frac{s_{\text{residuals}}^2}{s_{\text{outcome}}^2}
        \times \frac{n-1}{n-k-1}
\end{aligned}
$$

wobei $n$ die Anzahl der zur Modellsanpassung verwendeten Beobachtungen und $k$ die Anzahl der Prädiktorvariablen im Modell ist.
Denken Sie daran, dass ein kategorialer Prädiktor mit $p$ Stufen $p - 1$ zur Anzahl der Variablen im Modell beiträgt.
:::

```{r}
#| include: false
terms_chp_08 <- c(terms_chp_08, "adjusted R-squared")
```

Da $k$ nie negativ ist, ist das angepasste $R^2$ kleiner -- oft nur ein wenig kleiner -- als das nicht-angepasste $R^2$.
Die Begründung hinter dem angepassten $R^2$ liegt in den **Freiheitsgraden**\index{degrees of freedom}, die mit jeder Varianz verbunden sind, was im multiplen Regressionskontext gleich $n - k - 1$ ist.
Wenn wir Vorhersagen für *neue Daten* mit unserem aktuellen Modell machen würden, würden wir feststellen, dass das nicht-angepasste $R^2$ tendenziell etwas zu optimistisch ist, während die Formel des angepassten $R^2$ hilft, diese Verzerrung zu korrigieren.

```{r}
#| include: false
terms_chp_08 <- c(terms_chp_08, "degrees of freedom")
```

::: {.guidedpractice data-latex=""}
Im Datensatz gab es n = 10.000 Auktionen und $k=9$ Prädiktorvariablen im Modell.
Verwenden Sie $n$, $k$ und die Varianzen aus der früheren Geführten Übung, um das angepasste $R^2$ für das Zinssatzmodell zu berechnen.[^08-model-mlr-8]
:::

[^08-model-mlr-8]: $R_{adj}^2 = 1 - \frac{18{,}53}{25{,}01}\times \frac{10000-1}{10000-9-1} = 0{,}2584$.
    Obwohl der Unterschied sehr gering ist, wird er wichtig sein, wenn wir das Modell im nächsten Abschnitt feinabstimmen.

::: {.guidedpractice data-latex=""}
Angenommen, Sie fügen dem Modell einen weiteren Prädiktor hinzu, aber die Varianz der Fehler $Var(e_i)$ sinkt nicht.
Was würde mit $R^2$ passieren?
Was würde mit dem angepassten $R^2$ passieren?[^08-model-mlr-9]
:::

[^08-model-mlr-9]: Das nicht-angepasste $R^2$ würde gleich bleiben und das angepasste $R^2$ würde sinken.

Das angepasste $R^2$ hätte auch in [Kapitel -@sec-model-slr] verwendet werden können, wo wir Regressionsmodelle mit einem einzelnen Prädiktor eingeführt haben.
Wenn es jedoch nur $k = 1$ Prädiktoren gibt, ist das angepasste $R^2$ dem regulären $R^2$ sehr ähnlich, sodass diese Nuance typischerweise nicht wichtig ist, wenn das Modell nur einen Prädiktor hat.

## Modellauswahl {#sec-model-selection}

Das beste Modell ist nicht immer das komplizierteste.
Manchmal kann das Einbeziehen von Prädiktoren, die nicht offensichtlich wichtig sind, die Genauigkeit von Vorhersagen tatsächlich verringern.
In diesem Abschnitt besprechen wir Modellauswahlstrategien, die uns helfen, Prädiktoren aus dem Modell zu eliminieren, die als weniger wichtig befunden werden.
Es ist üblich (und in der statistischen Welt modisch), Modelle, die eine solche Prädiktor-Bereinigung durchlaufen haben, als **parsimonious**\index{parsimonious} (sparsam) zu bezeichnen.

```{r}
#| include: false
terms_chp_08 <- c(terms_chp_08, "parsimonious")
```

In der Praxis wird das Modell, das alle verfügbaren Prädiktoren enthält, oft als **volles Modell**\index{full model} bezeichnet.
Das volle Modell ist möglicherweise nicht das beste Modell, und wenn es das nicht ist, möchten wir ein kleineres Modell identifizieren, das vorzuziehen ist.

```{r}
#| include: false
terms_chp_08 <- c(terms_chp_08, "full model")
```

### Schrittweise Auswahl

Zwei gängige Strategien zum Hinzufügen oder Entfernen von Prädiktoren in einem multiplen Regressionsmodell werden als Rückwärtseliminierung und Vorwärtsauswahl bezeichnet.
Diese Techniken werden oft als **schrittweise Auswahlstrategien**\index{stepwise selection} bezeichnet, weil sie jeweils eine Variable hinzufügen oder löschen, während sie durch die Kandidatenprädiktoren „schreiten".

```{r}
#| include: false
terms_chp_08 <- c(terms_chp_08, "stepwise selection")
```

\clearpage

**Rückwärtseliminierung**\index{backward elimination} beginnt mit dem vollständigen Modell -- dem Modell, das alle potenziellen Prädiktorvariablen enthält. Prädiktoren werden nacheinander aus dem Modell eliminiert, bis wir das Modell nicht mehr verbessern können.

**Vorwärtsauswahl**\index{forward selection} ist das Gegenteil der Rückwärtseliminierungstechnik.
Anstatt Prädiktoren nacheinander zu eliminieren, fügen wir Prädiktoren nacheinander hinzu, bis wir keine Prädiktoren mehr finden können, die das Modell weiter verbessern.

```{r}
#| include: false
terms_chp_08 <- c(terms_chp_08, "backward elimination", "forward selection")
```

Eine wichtige Überlegung bei der Implementierung beider schrittweiser Auswahlstrategien ist das Kriterium, das zur Entscheidung verwendet wird, ob Prädiktoren eliminiert oder hinzugefügt werden sollen.
Ein häufig verwendetes Entscheidungskriterium ist das angepasste $R^2$.
Bei Verwendung des angepassten $R^2$ als Entscheidungskriterium suchen wir danach, Prädiktoren zu eliminieren oder hinzuzufügen, abhängig davon, ob sie zur größten Verbesserung des angepassten $R^2$ führen, und wir hören auf, wenn das Hinzufügen oder Eliminieren eines weiteren Prädiktors zu keiner weiteren Verbesserung des angepassten $R^2$ führt.

Das angepasste $R^2$ beschreibt die Stärke einer Modellanpassung und ist ein nützliches Werkzeug zur Bewertung, welche Prädiktoren dem Modell Wert hinzufügen, wobei *Wert hinzufügen* bedeutet, dass sie (wahrscheinlich) die Genauigkeit bei der Vorhersage zukünftiger Ergebnisse verbessern.

Betrachten wir zwei Modelle, die in @tbl-loans-full-for-model-selection und @tbl-loans-full-except-issue-month dargestellt sind.
Die erste Tabelle fasst das vollständige Modell zusammen, da es alle Prädiktoren enthält, während die zweite die Variable `issue_month` nicht enthält.

```{r}
#| label: tbl-loans-full-for-model-selection
#| tbl-cap: |
#|   The fit for the full regression model, including the adjusted $R^2$.
#| tbl-pos: H
options(digits = 6) # to get more digits
m_full_r_sq_adj <- glance(m_full)$adj.r.squared |> round(4)
options(digits = 3) # to get back to default set in _common.R
m_full_df_residual <- glance(m_full)$df.residual

m_full_w_rsq <- m_full |>
  tidy() |>
  mutate(p.value = ifelse(p.value < 0.001, "<0.0001", round(p.value, 4))) |>
  add_row(term = glue("Adjusted R-sq = {m_full_r_sq_adj}")) |>
  add_row(term = glue("df = {m_full_df_residual}"))

m_full_w_rsq |>
  kbl(
    linesep = "", booktabs = TRUE,
    digits = 2, align = "lrrrr"
  ) |>
  kable_styling(
    bootstrap_options = c("striped", "condensed"),
    latex_options = c("striped")
  ) |>
  column_spec(1, width = "17em") |>
  column_spec(1, monospace = ifelse(as.numeric(rownames(m_full_w_rsq)) < 11, TRUE, FALSE)) |>
  column_spec(2:5, width = "5em") |>
  pack_rows("", 11, 12) |>
  add_indent(11:12) |>
  row_spec(11:12, italic = TRUE)
```

```{r}
#| label: tbl-loans-full-except-issue-month
#| tbl-cap: |
#|   The fit for the regression model after dropping issue month,
#|   including the adjusted $R^2$.
#| tbl-pos: H
m_full_minus_issue_month <- lm(interest_rate ~ . - issue_month, data = loans)

options(digits = 6) # to get more digits
m_full_minus_issue_month_r_sq_adj <- glance(m_full_minus_issue_month)$adj.r.squared |> round(4)
options(digits = 3) # to get back to default set in _common.R
m_full_minus_issue_month_df_residual <- glance(m_full_minus_issue_month)$df.residual

m_full_minus_issue_month_w_rsq <- m_full_minus_issue_month |>
  tidy() |>
  mutate(p.value = ifelse(p.value < 0.001, "<0.0001", round(p.value, 4))) |>
  add_row(term = glue("Adjusted R-sq = {m_full_minus_issue_month_r_sq_adj}")) |>
  add_row(term = glue("df = {m_full_minus_issue_month_df_residual}"))

m_full_minus_issue_month_w_rsq |>
  kbl(
    linesep = "", booktabs = TRUE,
    digits = 2, align = "lrrrr"
  ) |>
  kable_styling(
    bootstrap_options = c("striped", "condensed"),
    latex_options = c("striped")
  ) |>
  column_spec(1, width = "17em") |>
  column_spec(1, monospace = ifelse(as.numeric(rownames(m_full_minus_issue_month_w_rsq)) < 9, TRUE, FALSE)) |>
  column_spec(2:5, width = "5em") |>
  pack_rows("", 9, 10) |>
  add_indent(9:10) |>
  row_spec(9:10, italic = TRUE)
```

::: {.workedexample data-latex=""}
Welches der beiden Modelle ist besser?

------------------------------------------------------------------------

Wir vergleichen das angepasste $R^2$ jedes Modells, um zu entscheiden.
Da das zweite Modell im Vergleich zum ersten ein höheres angepasstes $R^2$ hat, bevorzugen wir das zweite Modell gegenüber dem ersten.
Wir können es nicht mit Sicherheit wissen, aber basierend auf dem angepassten $R^2$ ist dies unsere beste Einschätzung.
:::

::: {.workedexample data-latex=""}
Die Ergebnisse für das vollständige Modell der `loans`-Daten sind in @tbl-loans-full-for-model-selection dargestellt.
Wie sollten wir nach der Rückwärtseliminierungsstrategie vorgehen?

------------------------------------------------------------------------

Unser Ausgangswert für das angepasste $R^2$ aus dem vollständigen Modell beträgt 0,2597, und wir müssen bestimmen, ob das Entfernen eines Prädiktors das angepasste $R^2$ verbessern würde.
Um dies zu überprüfen, passen wir Modelle an, bei denen jeweils ein anderer Prädiktor entfernt wird, und halten das angepasste $R^2$ fest:

-   Ohne `verified_income`: 0,2238
-   Ohne `debt_to_income`: 0,2557
-   Ohne `credit_util`: 0,1916
-   Ohne `bankruptcy`: 0,2589
-   Ohne `term`: 0,1468
-   Ohne `credit_checks`: 0,2484
-   Ohne `issue_month`: 0,2598

Das Modell ohne `issue_month` hat das höchste angepasste $R^2$ von 0,2598, das höher ist als das angepasste $R^2$ des vollständigen Modells; daher entfernen wir `issue_month` aus dem Modell.

Da wir einen Prädiktor im ersten Schritt aus dem Modell entfernt haben, prüfen wir, ob wir weitere Prädiktoren entfernen sollten.
Unser Ausgangswert für das angepasste $R^2$ beträgt jetzt $R^2_{adj} = 0{,}2598$.
Wir passen nun neue Modelle an, die das Entfernen jedes der verbleibenden Prädiktoren zusätzlich zu `issue_month` berücksichtigen:

-   Ohne `issue_month` und `verified_income`: 0,22395
-   Ohne `issue_month` und `debt_to_income`: 0,25579
-   Ohne `issue_month` und `credit_util`: 0,19174
-   Ohne `issue_month` und `bankruptcy`: 0,25898
-   Ohne `issue_month` und `term`: 0,14692
-   Ohne `issue_month` und `credit_checks`: 0,24801

Keines dieser Modelle führt zu einer Verbesserung des angepassten $R^2$, sodass wir keinen der verbleibenden Prädiktoren entfernen.
Das heißt, nach der Rückwärtseliminierung verbleibt das Modell, das alle Prädiktoren außer `issue_month` beibehält, das wir anhand der Koeffizienten aus @tbl-loans-full-except-issue-month zusammenfassen können.

\vspace{-5mm}

$$
\begin{aligned}
\widehat{\texttt{interest\_rate}} &= 1{,}90 \\
&+ 1{,}00 \times \texttt{verified\_income}_\texttt{Source only} + 2{,}56 \times \texttt{verified\_income}_\texttt{Verified} \\
&+ 0{,}02 \times \texttt{debt\_to\_income} + 4{,}90 \times \texttt{credit\_util} \\
&+ 0{,}39 \times \texttt{bankruptcy} + 0{,}15 \times \texttt{term} \\
&+ 0{,}23 \times \texttt{credit\_checks}
\end{aligned}
$$
:::

::: {.workedexample data-latex=""}
Erstellen Sie ein Modell zur Vorhersage von `interest_rate` aus den `loans`-Daten mithilfe der Vorwärtsauswahl.

------------------------------------------------------------------------

Wir beginnen mit dem Modell, das keine Prädiktoren enthält.
Dann passen wir jedes der möglichen Modelle mit nur einem Prädiktor an.
Dann untersuchen wir das angepasste $R^2$ für jedes dieser Modelle:

-   Mit `verified_income`: 0,05926
-   Mit `debt_to_income`: 0,01946
-   Mit `credit_util`: 0,06452
-   Mit `bankruptcy`: 0,00222
-   Mit `term`: 0,12855
-   Mit `credit_checks`: -0,0001
-   Mit `issue_month`: 0,01711

In diesem ersten Schritt vergleichen wir das angepasste $R^2$ mit einem Basismodell ohne Prädiktoren, das immer $R_{adj}^2 = 0$ hat.
Das Modell mit einem Prädiktor, das das höchste angepasste $R^2$ hat, ist das Modell mit dem Prädiktor `term`, sodass wir diese Variable zu unserem Modell hinzufügen.

Wir wiederholen den Prozess erneut, diesmal in Betracht ziehend 2-Prädiktor-Modelle, bei denen einer der Prädiktoren `term` ist und mit einer neuen Basis von $R^2_{adj} = 0{,}12855:$

-   Mit `term` und `verified_income`: 0,16851
-   Mit `term` und `debt_to_income`: 0,14368
-   Mit `term` und `credit_util`: 0,20046
-   Mit `term` und `bankruptcy`: 0,13070
-   Mit `term` und `credit_checks`: 0,12840
-   Mit `term` und `issue_month`: 0,14294

Das Modell mit `credit_util` hat den größten Anstieg im angepassten $R^2$ (0,20046) von der Basis (0,12855).
Daher fügen wir `credit_util` ebenfalls als Prädiktor zum Modell hinzu.

Jetzt haben wir einen neuen Ausgangswert für das angepasste $R^2$ von 0,20046.
Wir können fortfahren und sehen, ob es sinnvoll wäre, einen dritten Prädiktor hinzuzufügen:

-   Mit `term`, `credit_util` und `verified_income`: 0,24183
-   Mit `term`, `credit_util` und `debt_to_income`: 0,20810
-   Mit `term`, `credit_util` und `bankruptcy`: 0,20169
-   Mit `term`, `credit_util` und `credit_checks`: 0,20031
-   Mit `term`, `credit_util` und `issue_month`: 0,21629

Das Modell mit `verified_income` hat den größten Anstieg im angepassten $R^2$ (0,24183) von der Basis (0,20046), daher fügen wir `verified_income` ebenfalls als Prädiktor zum Modell hinzu.

Wir fahren auf diese Weise fort und fügen als nächstes `debt_to_income`, dann `credit_checks` und `bankruptcy` hinzu.
An diesem Punkt kommen wir wieder zur Variablen `issue_month`: Das Hinzufügen dieser als Prädiktor führt zu $R_{adj}^2 = 0{,}25843$, während das Behalten aller anderen Prädiktoren, aber Ausschluss von `issue_month`, ein höheres $R_{adj}^2 = 0{,}25854$ hat.
Das bedeutet, wir fügen `issue_month` nicht als Prädiktor zum Modell hinzu.
In diesem Beispiel sind wir zu demselben Modell gelangt, das wir mit der Rückwärtseliminierung identifiziert haben.
:::

::: {.important data-latex=""}
**Schrittweise Auswahlstrategien.**

Die Rückwärtseliminierung beginnt mit dem Modell mit der größten Anzahl von Prädiktoren und eliminiert Prädiktoren einzeln, bis wir zufrieden sind, dass alle verbleibenden Prädiktoren für das Modell wichtig sind.
Die Vorwärtsauswahl beginnt ohne im Modell enthaltene Prädiktoren und fügt dann Prädiktoren entsprechend ihrer Wichtigkeit hinzu, bis keine weiteren wichtigen Prädiktoren gefunden werden.
Beachten Sie, dass wir bei beiden Methoden immer das Modell mit dem größten angepassten $R^2$-Wert behalten haben, selbst wenn der Unterschied kleiner als ein halbes Prozent ist (z. B. 0,2597 versus 0,2598).
Man könnte argumentieren, dass der Unterschied zwischen diesen zwei Modellen vernachlässigbar ist, da beide annähernd die gleiche Menge an Variabilität im `interest_rate` erklären.
Diese vernachlässigbaren Unterschiede sind ein wichtiger Aspekt der Modellauswahl.
Es wird dringend empfohlen, dass Sie *bevor* Sie den Modellauswahlprozess beginnen, entscheiden, was ein „bedeutsamer" Unterschied im angepassten $R^2$ für den Kontext Ihrer Daten ist.
Vielleicht ist dieser Unterschied 1 % oder vielleicht 5 %.
Dieser „Schwellenwert" ist es, den Sie dann verwenden werden, um zu entscheiden, ob ein Modell „besser" ist als ein anderes Modell.
Die Verwendung bedeutsamer Schwellenwerte bei der Modellauswahl erfordert mehr kritisches Denken darüber, was die angepassten $R^2$-Werte bedeuten.

Darüber hinaus können Rückwärtseliminierung und Vorwärtsauswahl zu verschiedenen Endmodellen gelangen, da die Entscheidung, ob ein bestimmter Prädiktor einbezogen werden soll oder nicht, von den anderen Prädiktoren abhängt, die bereits im Modell sind.
Mit Vorwärtsauswahl beginnen Sie mit einem Modell ohne Prädiktoren und fügen Prädiktoren einen nach dem anderen hinzu.
Bei der Rückwärtseliminierung beginnen Sie mit einem Modell, das alle potenziellen Prädiktoren enthält, und entfernen Prädiktoren einen nach dem anderen.
Wie viel ein bestimmter Prädiktor den Prozentsatz der Variabilität im Ergebnis verändert, der durch das Modell erklärt wird, hängt von den anderen Prädiktoren im Modell ab, insbesondere wenn die Prädiktorvariablen miteinander korreliert sind.
:::

Es gibt keine „Einheitslösung" für die Modellauswahlstrategie, weshalb es so viele verschiedene Modellauswahlmethoden gibt.
Wir hoffen, dass Sie aus dieser Untersuchung verstehen, wie die schrittweise Auswahl durchgeführt wird und welche Überlegungen bei der Verwendung der schrittweisen Auswahl mit Regressionsmodellen berücksichtigt werden sollten.

### Andere Modellauswahlstrategien

Die schrittweise Auswahl mit dem angepassten $R^2$ als Entscheidungskriterium ist eine von vielen häufig verwendeten Modellauswahlstrategien.
Die schrittweise Auswahl kann auch mit anderen Entscheidungskriterien als dem angepassten $R^2$ durchgeführt werden, wie z. B. p-Werten, die Sie in @sec-inf-model-slr und darüber hinaus kennenlernen werden, oder AIC (Akaike-Informationskriterium) oder BIC (Bayes-Informationskriterium), die Sie möglicherweise in fortgeschritteneren Kursen kennenlernen.

Alternativ könnte man entscheiden, Prädiktoren basierend auf Expertenmeinungen oder aufgrund von Forschungsschwerpunkten in ein Modell aufzunehmen oder auszuschließen.
Tatsächlich raten viele Statistiker von der ausschließlichen Verwendung der schrittweisen Regression *allein* für die Modellauswahl ab und befürworten stattdessen einen bedachteren Ansatz, der den Forschungsschwerpunkt und die Merkmale der Daten sorgfältig berücksichtigt.

\clearpage

## Kapitelzusammenfassung {#sec-chp8-review}

### Zusammenfassung

Mit realen Daten besteht oft die Notwendigkeit zu beschreiben, wie mehrere Variablen gemeinsam modelliert werden können.
In diesem Kapitel haben wir einen Ansatz mit multipler linearer Regression vorgestellt.
Jeder Koeffizient stellt dar, wie das Modell vorhersagt, dass das Ergebnis sich mit einer Einheitssteigerung dieses Prädiktors ändern könnte, *gegeben* den Rest der Prädiktorvariablen im Modell.
Die Arbeit mit und Interpretation von multivariaten Modellen kann schwierig sein, insbesondere wenn die Prädiktorvariablen Multikollinearität aufweisen.
Es gibt oft kein perfektes oder „richtiges" Endmodell, aber die Verwendung des angepassten $R^2$-Werts ist eine Möglichkeit, wichtige Prädiktorvariablen für ein finales Regressionsmodell zu identifizieren.
In späteren Kapiteln werden wir multiple lineare Regressionsmodelle auf eine größere Grundgesamtheit verallgemeinern, aus der der Datensatz abgetastet wurde.

### Begriffe

Die in diesem Kapitel eingeführten Begriffe werden in @tbl-terms-chp-08 vorgestellt.
Wenn Sie sich bei einigen dieser Begriffe nicht sicher sind, empfehlen wir Ihnen, im Text zurückzugehen und ihre Definitionen zu überprüfen.
Sie sollten sie leicht als **fett gedruckten Text** erkennen können.

```{r}
#| label: tbl-terms-chp-08
#| tbl-cap: Terms introduced in this chapter.
#| tbl-pos: H
make_terms_table(terms_chp_08)
```

\clearpage

## Übungen {#sec-chp8-exercises}

Antworten auf Übungen mit ungeraden Nummern finden Sie in [Anhang -@sec-exercise-solutions-08].

::: {.exercises data-latex=""}
{{< include exercises/_08-ex-model-mlr.qmd >}}
:::
