1.  **Körpermaße, Randomisierungstest.** Forschende, die Anthropometrie untersuchten, erhoben Körper- und Skelettdurchmesser sowie Alter, Gewicht, Größe und Geschlecht von 507 körperlich aktiven Personen.
    Ein lineares Modell wird erstellt, um die Körpergröße basierend auf dem Schulterumfang (Umfang der Schultern, gemessen über den Deltamuskeln) vorherzusagen, wobei beide in Zentimetern gemessen werden.[^_24-ex-inf-model-slr-1]
    [@Heinz:2003] Nachfolgend sind die Ausgabe des linearen Modells zur Vorhersage der Körpergröße aus dem Schulterumfang sowie das Histogramm der Steigungen aus 1.000 randomisierten Datensätzen dargestellt (1.000 Mal wurde `hgt` permutiert und gegen `sho_gi` regressiert).
    Die rote vertikale Linie ist beim beobachteten Steigungswert eingezeichnet, der in der Ausgabe des linearen Modells erzeugt wurde.

    :::: {layout="[0.6, 0.4]"}

    :::{#table}
    ```{r}
    lm(hgt ~ sho_gi, data = bdims) |>
      tidy() |>
      mutate(p.value = ifelse(p.value < 0.0001, "<0.0001", round(p.value, 4))) |>
      kbl(linesep = "", booktabs = TRUE, align = "lrrrr", digits = 3) |>
      kable_styling(
        bootstrap_options = c("striped", "condensed"), 
        latex_options = "HOLD_position",
        full_width = FALSE
      ) |>
      column_spec(1, width = "5em", monospace = TRUE) |>
      column_spec(2:5, width = "3em")
    ```
    :::
    :::{#plot}
    ```{r}
    #| out-width: 100%
    #| fig-width: 5
    set.seed(47)
    bdims |>
      specify(hgt ~ sho_gi) |>
      hypothesize(null = "independence") |>
      generate(reps = 1000, type = "permute") |>
      calculate(stat = "slope") |>
      ggplot(aes(x = stat)) +
      geom_histogram(binwidth = 0.02, fill = IMSCOL["green", "full"]) +
      labs(
        title = "1,000 randomized slopes",
        x = "Slope from randomly permuted data", 
        y = "Count"
        ) +
      geom_vline(xintercept = 0.604, color = IMSCOL["red", "full"], size = 1)
    ```
    :::
    ::::
    
    \vspace{-5mm}

    a.  Wie lauten die Null- und Alternativhypothesen, um zu beurteilen, ob die Steigung des Modells zur Vorhersage der Körpergröße aus dem Schulterumfang von 0 verschieden ist?

    b.  Bestimmen Sie mithilfe des Histogramms, das die Verteilung der Steigungen beschreibt, wenn die Nullhypothese wahr ist, den p-Wert und ziehen Sie eine Schlussfolgerung aus dem Hypothesentest im Kontext des Problems (verwenden Sie Begriffe wie Schulterumfang und Körpergröße).

    c.  Ist die Schlussfolgerung basierend auf dem Histogramm der randomisierten Steigungen konsistent mit der Schlussfolgerung aus dem mathematischen Modell?
        Begründen Sie Ihre Antwort.

2.  **Geburtsgewicht und Alter des Vaters, Randomisierungstest.** Das US-Gesundheitsministerium (US Department of Health and Human Services), Centers for Disease Control and Prevention, sammelt Informationen über im Land registrierte Geburten.
    Die hier verwendeten Daten sind eine Zufallsstichprobe von 1000 Geburten aus dem Jahr 2014.
    Hier untersuchen wir den Zusammenhang zwischen dem Alter des Vaters und dem Gewicht des Babys.[^_24-ex-inf-model-slr-2]
    [@data:births14] Nachfolgend sind die Ausgabe des linearen Modells zur Vorhersage des Gewichts des Babys (in Pfund) aus dem Alter des Vaters (in Jahren) sowie das Histogramm der Steigungen aus 1000 randomisierten Datensätzen dargestellt (1000 Mal wurde `weight` permutiert und gegen `fage` regressiert).
    Die rote vertikale Linie ist beim beobachteten Steigungswert eingezeichnet, der in der Ausgabe des linearen Modells erzeugt wurde.

    :::: {layout="[0.6, 0.4]"}
    :::{#table}
    ```{r}
    births14 |>
      drop_na() |>
      lm(weight ~ fage, data = _) |>
      tidy() |>
      mutate(p.value = ifelse(p.value < 0.0001, "<0.0001", round(p.value, 4))) |>
      kbl(linesep = "", booktabs = TRUE, align = "lrrrr", digits = 3) |>
      kable_styling(
        bootstrap_options = c("striped", "condensed"), 
        latex_options = "HOLD_position",
        full_width = FALSE
      ) |>
      column_spec(1, width = "5em", monospace = TRUE) |>
      column_spec(2:5, width = "3em")
    ```
    :::
    :::{#plot}
    ```{r}
    #| out-width: 100%
    #| fig-width: 5
    set.seed(47)
    births14 |>
      drop_na() |>
      specify(weight ~ fage) |>
      hypothesize(null = "independence") |>
      generate(reps = 1000, type = "permute") |>
      calculate(stat = "slope") |>
      ggplot(aes(x = stat)) +
      geom_histogram(binwidth = 0.0025, fill = IMSCOL["green", "full"]) +
      labs(
        title = "1,000 randomized slopes",
        x = "Slope from randomly permuted data", 
        y = "Count"
        ) +
      geom_vline(xintercept = 0.005, color = IMSCOL["red", "full"], size = 1)
    ```
    :::
    ::::
    \vspace{-5mm}

    a.  Wie lauten die Null- und Alternativhypothesen, um zu beurteilen, ob die Steigung des Modells zur Vorhersage des Gewichts des Babys aus dem Alter des Vaters von 0 verschieden ist?

    b.  Bestimmen Sie mithilfe des Histogramms, das die Verteilung der Steigungen beschreibt, wenn die Nullhypothese wahr ist, den p-Wert und ziehen Sie eine Schlussfolgerung aus dem Hypothesentest im Kontext des Problems (verwenden Sie Begriffe wie Alter des Vaters und Gewicht des Babys).
        Was sagt die Schlussfolgerung Ihres Tests darüber aus, ob das Alter des Vaters ein nützlicher Prädiktor für das Gewicht des Babys ist?

    c.  Ist die Schlussfolgerung basierend auf dem Histogramm der randomisierten Steigungen konsistent mit der Schlussfolgerung aus dem mathematischen Modell?
        Begründen Sie Ihre Antwort.

\clearpage

3.  **Körpermaße, mathematischer Test.** Das Streudiagramm und die Zusammenfassung der Methode der kleinsten Quadrate unten zeigen den Zusammenhang zwischen dem Gewicht in Kilogramm und der Körpergröße in Zentimetern von 507 körperlich aktiven Personen.
    [@Heinz:2003]
    
    :::: {layout="[0.4, 0.6]"}

    :::{#plot}
    ```{r}
    #| out-width: 100%
    #| fig-width: 4
    ggplot(bdims, aes(x = hgt, y = wgt)) +
      geom_point() +
      labs(
        x = "Height (cm)",
        y = "Weight (kg)"
      )
    ```
    :::
    
    :::{#output}
    ```{r}
    m_wgt_hgt <- lm(wgt ~ hgt, data = bdims)
    r_wgt_hgt <- round(cor(bdims$wgt, bdims$hgt), 2)

    tidy(m_wgt_hgt) |>
      mutate(p.value = ifelse(p.value < 0.0001, "<0.0001", round(p.value, 4))) |>
      kbl(linesep = "", booktabs = TRUE, align = "lrrrr", digits = 2) |>
      kable_styling(
        bootstrap_options = c("striped", "condensed"), 
        latex_options = "HOLD_position",
        full_width = FALSE
      ) |>
      column_spec(1, width = "6em", monospace = TRUE) |>
      column_spec(2:3, width = "4em") |>
      column_spec(4:5, width = "3em")
    ```
    :::
    
    ::::

    a.  Beschreiben Sie den Zusammenhang zwischen Körpergröße und Gewicht.

    b.  Schreiben Sie die Gleichung der Regressionsgeraden auf.
        Interpretieren Sie die Steigung und den Achsenabschnitt im Kontext.

    c.  Liefern die Daten überzeugende Evidenz dafür, dass der wahre Steigungsparameter von 0 verschieden ist?
        Formulieren Sie die Null- und Alternativhypothesen, berichten Sie den p-Wert (unter Verwendung eines mathematischen Modells) und formulieren Sie Ihre Schlussfolgerung.

    d.  Der Korrelationskoeffizient für Körpergröße und Gewicht beträgt `r r_wgt_hgt`.
        Berechnen Sie $R^2$ und interpretieren Sie es im Kontext.

\vfill

4.  **Geburtsgewicht und Alter des Vaters, mathematischer Test.** Ist das Alter des Vaters nützlich, um das Gewicht des Babys vorherzusagen?
    Das Streudiagramm und die Zusammenfassung der Methode der kleinsten Quadrate unten zeigen den Zusammenhang zwischen dem Gewicht des Babys (gemessen in Pfund) und dem Alter des Vaters für eine Zufallsstichprobe von Babys.
    [@data:births14]
    
    :::: {layout="[0.4, 0.6]"}

    :::{#plot}
    ```{r}
    #| out-width: 100%
    #| fig-width: 4
    ggplot(births14, aes(x = fage, y = weight)) +
      geom_point() +
      labs(
        x = "Father's age",
        y = "Weight (lbs)"
      )
    ```
    :::
    
    :::{#output}
    ```{r}
    m_weight_fage <- lm(weight ~ fage, data = births14)

    tidy(m_weight_fage) |>
      mutate(p.value = ifelse(p.value < 0.0001, "<0.0001", round(p.value, 4))) |>
      kbl(linesep = "", booktabs = TRUE, align = "lrrrr", digits = 4) |>
      kable_styling(
        bootstrap_options = c("striped", "condensed"), 
        latex_options = "HOLD_position",
        full_width = FALSE
      ) |>
      column_spec(1, width = "6em", monospace = TRUE) |>
      column_spec(2:3, width = "4em") |>
      column_spec(4:5, width = "3em")
    ```
    :::
    ::::

    a.  Wie hoch ist das vorhergesagte Gewicht eines Babys, dessen Vater 30 Jahre alt ist?

    b.  Liefern die Daten überzeugende Evidenz dafür, dass das Modell zur Vorhersage des Gewichts von Babys aus dem Alter des Vaters eine Steigung hat, die von 0 verschieden ist?
        Formulieren Sie die Null- und Alternativhypothesen, berichten Sie den p-Wert (unter Verwendung eines mathematischen Modells) und formulieren Sie Ihre Schlussfolgerung.

    c.  Ist das Alter des Vaters basierend auf Ihrer Schlussfolgerung ein nützlicher Prädiktor für das Gewicht des Babys?

\vfill

\clearpage

5.  **Körpermaße, Bootstrap-Perzentil-Intervall.** Um die Steigung des Modells zur Vorhersage der Körpergröße basierend auf dem Schulterumfang (Umfang der Schultern, gemessen über den Deltamuskeln) zu schätzen, werden 1.000 Bootstrap-Stichproben aus einem Datensatz mit Körpermaßen von 507 Personen gezogen.
    An jede Bootstrap-Stichprobe wird ein lineares Modell zur Vorhersage der Körpergröße basierend auf dem Schulterumfang angepasst, und die Steigung wird geschätzt.
    Ein Histogramm dieser Steigungen ist unten dargestellt.
    [@Heinz:2003]

    ```{r}
    #| fig-asp: 0.4
    set.seed(47)
    bdims |>
      specify(hgt ~ sho_gi) |>
      generate(reps = 1000, type = "bootstrap") |>
      calculate(stat = "slope") |>
      ggplot(aes(x = stat)) +
      geom_histogram(binwidth = 0.01, fill = IMSCOL["green", "full"]) +
      labs(
        title = "1,000 bootstrap slopes",
        x = "Slope from bootstrapped data", 
        y = "Count"
      )
    ```

    a.  Bestimmen Sie mithilfe der Bootstrap-Perzentil-Methode und des obigen Histogramms ein 98%-Konfidenzintervall für den Steigungsparameter.

    b.  Interpretieren Sie das Konfidenzintervall im Kontext des Problems.

\vfill

6.  **Geburtsgewicht und Alter des Vaters, Bootstrap-Perzentil-Intervall.** Das US-Gesundheitsministerium (US Department of Health and Human Services), Centers for Disease Control and Prevention, sammelt Informationen über im Land registrierte Geburten.
    Die hier verwendeten Daten sind eine Zufallsstichprobe von 1000 Geburten aus dem Jahr 2014.
    Hier untersuchen wir den Zusammenhang zwischen dem Alter des Vaters und dem Gewicht des Babys.
    Unten ist die Bootstrap-Verteilung der Steigungsstatistik aus 1.000 verschiedenen Bootstrap-Stichproben der Daten dargestellt.
    [@data:births14]

    ```{r}
    #| fig-asp: 0.4
    set.seed(47)
    births14 |>
      drop_na() |>
      specify(weight ~ fage) |>
      generate(reps = 1000, type = "bootstrap") |>
      calculate(stat = "slope") |>
      ggplot(aes(x = stat)) +
      geom_histogram(binwidth = 0.005, fill = IMSCOL["green", "full"]) +
      labs(
        title = "1,000 bootstrapped slopes",
        x = "Slope from bootstrapped data", 
        y = "Count"
      )
    ```

    a.  Bestimmen Sie mithilfe der Bootstrap-Perzentil-Methode und des obigen Histogramms ein 95%-Konfidenzintervall für den Steigungsparameter.

    b.  Interpretieren Sie das Konfidenzintervall im Kontext des Problems.

\vfill

\clearpage

7.  **Körpermaße, Bootstrap-Standardfehler-Intervall.** Ein lineares Modell wird erstellt, um die Körpergröße basierend auf dem Schulterumfang (Umfang der Schultern, gemessen über den Deltamuskeln) vorherzusagen, wobei beide in Zentimetern gemessen werden.
    [@Heinz:2003] Nachfolgend sind die Ausgabe des linearen Modells zur Vorhersage der Körpergröße aus dem Schulterumfang sowie die Bootstrap-Verteilung der Steigungsstatistik aus 1.000 verschiedenen Bootstrap-Stichproben der Daten dargestellt.

    ```{r}
    lm(hgt ~ sho_gi, data = bdims) |>
      tidy() |>
      mutate(p.value = ifelse(p.value < 0.0001, "<0.0001", round(p.value, 4))) |>
      kbl(linesep = "", booktabs = TRUE, align = "lrrrr", digits = 3) |>
      kable_styling(
        bootstrap_options = c("striped", "condensed"), 
        latex_options = "HOLD_position",
        full_width = FALSE
      ) |>
      column_spec(1, width = "10em", monospace = TRUE) |>
      column_spec(2:5, width = "5em")
    ```
    
    :::: {layout="[0.48, -0.02, 0.5]"}

    :::{#questions}
    a.  Schätzen Sie mithilfe des Histogramms den Standardfehler der Steigungsstatistik (d. h. quantifizieren Sie die Variabilität der Steigungsstatistik von Stichprobe zu Stichprobe).

    b.  Bestimmen Sie ein 98%-Bootstrap-SE-Konfidenzintervall für den Steigungsparameter.

    c.  Interpretieren Sie das Konfidenzintervall im Kontext des Problems.
    :::
    
    :::{#plot}
    ```{r}
    #| out-width: 100%
    #| fig-width: 5
    set.seed(47)
    bdims |>
      specify(hgt ~ sho_gi) |>
      generate(reps = 1000, type = "bootstrap") |>
      calculate(stat = "slope") |>
      ggplot(aes(x = stat)) +
      geom_histogram(binwidth = 0.01, fill = IMSCOL["green", "full"]) +
      labs(
        title = "1,000 bootstrapped slopes",
        x = "Slope from bootstrapped data", 
        y = "Count"
      )
    ```
    :::
    ::::

\vfill

8.  **Geburtsgewicht und Alter des Vaters, Bootstrap-Standardfehler-Intervall.** Das US-Gesundheitsministerium (US Department of Health and Human Services), Centers for Disease Control and Prevention, sammelt Informationen über im Land registrierte Geburten.
    Die hier verwendeten Daten sind eine Zufallsstichprobe von 1000 Geburten aus dem Jahr 2014.
    Hier untersuchen wir den Zusammenhang zwischen dem Alter des Vaters und dem Gewicht des Babys.
    [@data:births14] Nachfolgend sind die Ausgabe des linearen Modells zur Vorhersage des Gewichts des Babys (in Pfund) aus dem Alter des Vaters (in Jahren) sowie die Bootstrap-Verteilung der Steigungsstatistik aus 1000 verschiedenen Bootstrap-Stichproben der Daten dargestellt.

    ```{r}
    births14 |>
      drop_na() |>
      lm(weight ~ fage, data = _) |>
      tidy() |>
      mutate(p.value = ifelse(p.value < 0.0001, "<0.0001", round(p.value, 4))) |>
      kbl(linesep = "", booktabs = TRUE, align = "lrrrr", digits = 3) |>
      kable_styling(
        bootstrap_options = c("striped", "condensed"), 
        latex_options = "HOLD_position",
        full_width = FALSE
      ) |>
      column_spec(1, width = "10em", monospace = TRUE) |>
      column_spec(2:5, width = "5em")
    ```
    
    :::: {layout="[0.48, -0.02, 0.5]"}

    :::{#questions}
    a.  Schätzen Sie mithilfe des Histogramms den Standardfehler der Steigungsstatistik (d. h. quantifizieren Sie die Variabilität der Steigungsstatistik von Stichprobe zu Stichprobe).

    b.  Bestimmen Sie ein 95%-Bootstrap-SE-Konfidenzintervall für den Steigungsparameter.

    c.  Interpretieren Sie das Konfidenzintervall im Kontext des Problems.
    :::
    
    :::{#plot}
    ```{r}
    #| out-width: 100%
    #| fig-width: 5
    set.seed(47)
    births14 |>
      drop_na() |>
      specify(weight ~ fage) |>
      generate(reps = 1000, type = "bootstrap") |>
      calculate(stat = "slope") |>
      ggplot(aes(x = stat)) +
      geom_histogram(binwidth = 0.005, fill = IMSCOL["green", "full"]) +
      labs(
        title = "1,000 bootstrapped slopes",
        x = "Slope from bootstrapped data", 
        y = "Count"
      )
    ```
    :::
    ::::

\vfill

\clearpage

9.  **Körpermaße, Bedingungen.** Das untenstehende Streudiagramm zeigt die Residuen (auf der y-Achse) des linearen Modells von Gewicht vs. Körpergröße aus einem Datensatz mit Körpermaßen von 507 körperlich aktiven Personen.
    Die x-Achse zeigt die Körpergröße der Personen in cm.
    [@Heinz:2003]

    ```{r}
    #| out-width: 100%
    #| fig-asp: 0.4
    m_wgt_hgt <- lm(wgt ~ hgt, data = bdims)
    rsq_uo <- round(cor(bdims$wgt, bdims$hgt), 2)^2*100

    m_wgt_hgt |>
      augment() |>
      ggplot(aes(x = hgt, y = .resid)) + 
      geom_point(col = IMSCOL["blue", "full"]) +
      geom_smooth(method = "lm", col = IMSCOL["gray", "full"], lty = 2, se = FALSE) +
      labs(
        x = "Height (cm)",
        y = "Residuals"
      )
    ```

    a.  Für diese Daten beträgt $R^2$ `r rsq_uo`%.
        Wie groß ist der Wert des Korrelationskoeffizienten?
        Wie können Sie erkennen, ob er positiv oder negativ ist?
        (Hinweis: Sie müssen möglicherweise eine vorherige Aufgabe betrachten.)

    b.  Untersuchen Sie das Residuendiagramm.
        Was beobachten Sie?
        Ist eine einfache Anpassung mit der Methode der kleinsten Quadrate für diese Daten angemessen?
        Welche der LINE-Bedingungen (Linearität, Unabhängigkeit, Normalverteilung, gleiche Varianz) sind erfüllt oder nicht erfüllt?

\vfill

10. **Geburtsgewicht und Alter des Vaters, Bedingungen.** Das untenstehende Streudiagramm zeigt die Residuen (auf der y-Achse) des linearen Modells des Gewichts des Babys (gemessen in Pfund) vs. Alter des Vaters für eine Zufallsstichprobe von Babys.
    Das Alter des Vaters ist auf der x-Achse dargestellt.
    [@data:births14]

    ```{r}
    #| out-width: 100%
    #| fig-asp: 0.4
    m_weight_fage_lm <- lm(weight ~ fage, data = births14)
    rsq_uo <- round(cor(births14$weight, births14$fage, use = "pairwise.complete"), 2)^2*100

    m_weight_fage_lm |>
      augment() |>
      ggplot(aes(x = fage, y = .resid)) + 
      geom_point(col = IMSCOL["blue", "full"]) +
      geom_smooth(method = "lm", col = IMSCOL["gray", "full"], lty = 2, se = FALSE) +
      labs(
        x = "Father's age",
        y = "Residuals"
      )
    ```

    a.  Für diese Daten beträgt $R^2$ `r rsq_uo`%.
        Wie groß ist der Wert des Korrelationskoeffizienten?
        Wie können Sie erkennen, ob er positiv oder negativ ist?
        (Hinweis: Sie müssen möglicherweise eine vorherige Aufgabe betrachten.)

    b.  Untersuchen Sie das Residuendiagramm.
        Was beobachten Sie?
        Ist eine einfache Anpassung mit der Methode der kleinsten Quadrate für diese Daten angemessen?
        Welche der LINE-Bedingungen (Linearität, Unabhängigkeit, Normalverteilung, gleiche Varianz) sind erfüllt oder nicht erfüllt?

\vfill

\clearpage

11. **Morde und Armut, Randomisierungstest.** Die folgende Regressionsausgabe dient zur Vorhersage der jährlichen Morde pro Million (`annual_murders_per_mil`) aus dem Prozentsatz in Armut Lebender (`perc_pov`) in einer Zufallsstichprobe von 20 Metropolregionen.
    Nachfolgend sind die Ausgabe des linearen Modells zur Vorhersage der jährlichen Morde pro Million aus dem Prozentsatz in Armut Lebender für Metropolregionen sowie das Histogramm der Steigungen aus 1000 randomisierten Datensätzen dargestellt (1000 Mal wurde `annual_murders_per_mil` permutiert und gegen `perc_pov` regressiert).
    Die rote vertikale Linie ist beim beobachteten Steigungswert eingezeichnet, der in der Ausgabe des linearen Modells erzeugt wurde.
    
    ```{r}
    lm(annual_murders_per_mil ~ perc_pov, data = murders) |>
      tidy() |>
      mutate(p.value = ifelse(p.value < 0.0001, "<0.0001", round(p.value, 4))) |>
      kbl(linesep = "", booktabs = TRUE, align = "lrrrr", digits = 3) |>
      kable_styling(
        bootstrap_options = c("striped", "condensed"), 
        latex_options = "HOLD_position",
        full_width = FALSE
      ) |>
      column_spec(1, width = "10em", monospace = TRUE) |>
      column_spec(2:5, width = "5em")
    ```

    :::: {layout="[0.48, -0.02, 0.5]"}
    
    :::{#questions}
    a.  Wie lauten die Null- und Alternativhypothesen, um zu beurteilen, ob die Steigung des Modells zur Vorhersage der jährlichen Mordrate aus dem Armutsanteil von 0 verschieden ist?

    b.  Bestimmen Sie mithilfe des Histogramms, das die Verteilung der Steigungen beschreibt, wenn die Nullhypothese wahr ist, den p-Wert und ziehen Sie eine Schlussfolgerung aus dem Hypothesentest im Kontext des Problems (verwenden Sie Begriffe wie Mordrate und Armut).

    c.  Ist die Schlussfolgerung basierend auf dem Histogramm der randomisierten Steigungen konsistent mit der Schlussfolgerung, die unter Verwendung des mathematischen Modells erhalten worden wäre?
        Begründen Sie Ihre Antwort.
    :::

    :::{#plot}
    ```{r}
    #| out-width: 100%
    #| fig-width: 5
    set.seed(47)
    murders |>
      specify(annual_murders_per_mil ~ perc_pov) |>
      hypothesize(null = "independence") |>
      generate(reps = 1000, type = "permute") |>
      calculate(stat = "slope") |>
      ggplot(aes(x = stat)) +
      geom_histogram(binwidth = 0.2, fill = IMSCOL["green", "full"]) +
      labs(
        title = "1,000 randomized slopes",
        x = "Slope from randomly permuted data", 
        y = "Count"
        ) +
      geom_vline(xintercept = 2.559, color = IMSCOL["red", "full"], size = 1)
    ```
    :::
    ::::

12. **Morde und Armut, mathematischer Test.** Die untenstehende Tabelle zeigt die Ausgabe eines linearen Modells zur Vorhersage der jährlichen Morde pro Million (`annual_murders_per_mil`) aus dem Prozentsatz in Armut Lebender (`perc_pov`) in einer Zufallsstichprobe von 20 Metropolregionen.

    ```{r}
    lm(annual_murders_per_mil ~ perc_pov, data = murders) |>
      tidy() |>
      mutate(p.value = ifelse(p.value < 0.0001, "<0.0001", round(p.value, 4))) |>
      kbl(linesep = "", booktabs = TRUE, align = "lrrrr", digits = 4) |>
      kable_styling(
        bootstrap_options = c("striped", "condensed"), 
        latex_options = "HOLD_position",
        full_width = FALSE
      ) |>
      column_spec(1, width = "10em", monospace = TRUE) |>
      column_spec(2:5, width = "5em")
    ```

    a.  Wie lauten die Hypothesen, um zu beurteilen, ob die Steigung des Modells zur Vorhersage der jährlichen Mordrate aus dem Armutsanteil von 0 verschieden ist?

    b.  Formulieren Sie die Schlussfolgerung des Hypothesentests aus Teil (a) im Kontext.
        Was sagt dies darüber aus, ob der Armutsanteil ein nützlicher Prädiktor für die jährliche Mordrate ist?

    c.  Berechnen Sie ein 95%-Konfidenzintervall für die Steigung des Armutsanteils und interpretieren Sie es im Kontext.

    d.  Stimmen Ihre Ergebnisse aus dem Hypothesentest und dem Konfidenzintervall überein?
        Begründen Sie Ihre Antwort.

\clearpage

13. **Morde und Armut, Bootstrap-Perzentil-Intervall.** Daten über jährliche Morde pro Million (`annual_murders_per_mil`) und den Prozentsatz in Armut Lebender (`perc_pov`) werden aus einer Zufallsstichprobe von 20 Metropolregionen erhoben.
    Mithilfe dieser Daten möchten wir die Steigung des Modells zur Vorhersage von `annual_murders_per_mil` aus `perc_pov` schätzen.
    Wir ziehen 1.000 Bootstrap-Stichproben der Daten und passen an jede Bootstrap-Stichprobe ein lineares Modell zur Vorhersage von `annual_murders_per_mil` aus `perc_pov` an.
    Ein Histogramm dieser Steigungen ist unten dargestellt.

    ```{r}
    #| fig-asp: 0.4
    set.seed(470)
    murders |>
      specify(annual_murders_per_mil ~ perc_pov) |>
      generate(reps = 1000, type = "bootstrap") |>
      calculate(stat = "slope") |>
      ggplot(aes(x = stat)) +
      geom_histogram(binwidth = 0.2, fill = IMSCOL["green", "full"]) +
      labs(
        title = "1,000 bootstrap slopes",
        x = "Slope from bootstrapped data", 
        y = "Count"
      )
    ```

    a.  Bestimmen Sie mithilfe der Bootstrap-Perzentil-Methode und des obigen Histogramms ein 90%-Konfidenzintervall für den Steigungsparameter.

    b.  Interpretieren Sie das Konfidenzintervall im Kontext des Problems.

14. **Morde und Armut, Bootstrap-Standardfehler-Intervall.** Ein lineares Modell wird erstellt, um die jährlichen Morde pro Million (`annual_murders_per_mil`) aus dem Prozentsatz in Armut Lebender (`perc_pov`) in einer Zufallsstichprobe von 20 Metropolregionen vorherzusagen.
    Nachfolgend sind die Ausgabe des linearen Standardmodells zur Vorhersage der jährlichen Morde pro Million aus dem Prozentsatz in Armut Lebender für Metropolregionen sowie die Bootstrap-Verteilung der Steigungsstatistik aus 1000 verschiedenen Bootstrap-Stichproben der Daten dargestellt.

    ```{r}
    #| fig-asp: 0.4
    lm(annual_murders_per_mil ~ perc_pov, data = murders) |>
      tidy() |>
      mutate(p.value = ifelse(p.value < 0.0001, "<0.0001", round(p.value, 4))) |>
      kbl(linesep = "", booktabs = TRUE, align = "lrrrr", digits = 3) |>
      kable_styling(
        bootstrap_options = c("striped", "condensed"), 
        latex_options = "HOLD_position",
        full_width = FALSE
      ) |>
      column_spec(1, width = "10em", monospace = TRUE) |>
      column_spec(2:5, width = "5em")

    set.seed(470)
    murders |>
      specify(annual_murders_per_mil ~ perc_pov) |>
      generate(reps = 1000, type = "bootstrap") |>
      calculate(stat = "slope") |>
      ggplot(aes(x = stat)) +
      geom_histogram(binwidth = 0.2, fill = IMSCOL["green", "full"]) +
      labs(
        title = "1,000 bootstrapped slopes",
        x = "Slope from bootstrapped data", 
        y = "Count"
      )
    ```

    a.  Schätzen Sie mithilfe des Histogramms den Standardfehler der Steigungsstatistik (d. h. quantifizieren Sie die Variabilität der Steigungsstatistik von Stichprobe zu Stichprobe).

    b.  Bestimmen Sie ein 90%-Bootstrap-SE-Konfidenzintervall für den Steigungsparameter.

    c.  Interpretieren Sie das Konfidenzintervall im Kontext des Problems.

\clearpage

15. **Morde und Armut, Bedingungen.** Das untenstehende Streudiagramm zeigt die jährlichen Morde pro Million vs. den Prozentsatz in Armut Lebender in einer Zufallsstichprobe von 20 Metropolregionen.
    Die zweite Abbildung zeigt die Residuen auf der y-Achse und den Prozentsatz in Armut Lebender auf der x-Achse.

    ```{r}
    #| out-width: 100%
    #| fig-asp: 0.5
    #| layout-ncol: 2
    #| fig-width: 5
    murders_lm <- lm(annual_murders_per_mil ~ perc_pov, data = murders)
    rsq_uo <- round(cor(murders$perc_pov,  murders$annual_murders_per_mil), 2)^2*100

    murders_lm |>
      augment() |>
      ggplot(aes(y = annual_murders_per_mil, x = perc_pov)) + 
      geom_point(col = IMSCOL["blue", "full"]) +
      geom_smooth(method = "lm", col = IMSCOL["gray", "full"], lwd = 1, se = FALSE) +
      labs(
        x = "% Living in poverty",
        y = "Annual muders\nper million"
      )

    murders_lm |>
      augment() |>
      ggplot(aes(x = perc_pov, y = .resid)) + 
      geom_point(col = IMSCOL["blue", "full"]) +
      geom_smooth(method = "lm", col = IMSCOL["gray", "full"], lty = 2, se = FALSE) +
      labs(
        x = NULL,
        y = "Residuals"
      )
    ```

    a.  Für diese Daten beträgt $R^2$ `r rsq_uo`%.
        Wie groß ist der Wert des Korrelationskoeffizienten?
        Wie können Sie erkennen, ob er positiv oder negativ ist?

    b.  Untersuchen Sie das Residuendiagramm.
        Was beobachten Sie?
        Ist eine einfache Anpassung mit der Methode der kleinsten Quadrate für die Daten angemessen?
        Welche der LINE-Bedingungen (Linearität, Unabhängigkeit, Normalverteilung, gleiche Varianz) sind erfüllt oder nicht erfüllt?

\vfill

16. **Ich liebe Katzen.** Forschende erhoben Daten zu Herz- und Körpergewicht von 144 erwachsenen Hauskatzen.
    Die untenstehende Tabelle zeigt die Ausgabe eines linearen Modells zur Vorhersage des Herzgewichts (gemessen in Gramm) aus dem Körpergewicht (gemessen in Kilogramm) dieser Katzen.[^_24-ex-inf-model-slr-3]

    ```{r}
    m_cat <- lm(Hwt ~ Bwt, data = cats)

    tidy(m_cat) |>
      mutate(p.value = ifelse(p.value < 0.0001, "<0.0001", round(p.value, 4))) |>
      kbl(linesep = "", booktabs = TRUE, align = "lrrrr", digits = 4) |>
      kable_styling(
        bootstrap_options = c("striped", "condensed"), 
        latex_options = "HOLD_position",
        full_width = FALSE
      ) |>
      column_spec(1, width = "10em", monospace = TRUE) |>
      column_spec(2:5, width = "5em")
    ```

    a.  Wie lauten die Hypothesen, um zu beurteilen, ob das Körpergewicht positiv mit dem Herzgewicht bei Katzen zusammenhängt?

    b.  Formulieren Sie die Schlussfolgerung des Hypothesentests aus Teil (a) im Kontext.

    c.  Berechnen Sie ein 95%-Konfidenzintervall für die Steigung des Körpergewichts und interpretieren Sie es im Kontext.

    d.  Stimmen Ihre Ergebnisse aus dem Hypothesentest und dem Konfidenzintervall überein?
        Begründen Sie Ihre Antwort.

\vfill

\clearpage

17. **Bier und Blutalkoholgehalt.** Viele Menschen glauben, dass Gewicht, Trinkgewohnheiten und viele andere Faktoren bei der Vorhersage des Blutalkoholgehalts (BAK) viel wichtiger sind als die bloße Betrachtung der Anzahl der konsumierten Getränke.
    Hier untersuchen wir Daten von sechzehn studentischen Freiwilligen an der Ohio State University, die jeweils eine zufällig zugewiesene Anzahl von Dosen Bier tranken.
    Diese Studierenden waren gleichmäßig auf Männer und Frauen aufgeteilt und unterschieden sich in Gewicht und Trinkgewohnheiten.
    Dreißig Minuten später maß ein Polizeibeamter ihren Blutalkoholgehalt (BAK) in Gramm Alkohol pro Deziliter Blut.
    Das Streudiagramm und die Regressionstabelle fassen die Ergebnisse zusammen.
    [^_24-ex-inf-model-slr-4] [@Malkevitc+Lesser:2008]

    ```{r}
    #| fig-asp: 0.5
    ggplot(bac, aes(x = beers, y = bac)) +
      geom_point(size = 2) +
      labs(
        x = "Cans of beer",
        y = "BAC (grams / deciliter)"
      )

    m_bac <- lm(bac ~ beers, data = bac)
    r_bac <- round(cor(bac$bac, bac$beers), 2)

    tidy(m_bac) |>
      mutate(p.value = ifelse(p.value < 0.0001, "<0.0001", round(p.value, 4))) |>
      kbl(linesep = "", booktabs = TRUE, align = "lrrrr", digits = 4) |>
      kable_styling(
        bootstrap_options = c("striped", "condensed"), 
        latex_options = "HOLD_position",
        full_width = FALSE
      ) |>
      column_spec(1, width = "10em", monospace = TRUE) |>
      column_spec(2:5, width = "5em")
    ```

    a.  Beschreiben Sie den Zusammenhang zwischen der Anzahl der Bierdosen und dem BAK.

    b.  Schreiben Sie die Gleichung der Regressionsgeraden auf.
        Interpretieren Sie die Steigung und den Achsenabschnitt im Kontext.

    c.  Liefern die Daten überzeugende Evidenz dafür, dass das Trinken von mehr Bierdosen mit einem Anstieg des Blutalkoholgehalts verbunden ist?
        Formulieren Sie die Null- und Alternativhypothesen, berichten Sie den p-Wert und formulieren Sie Ihre Schlussfolgerung.

    d.  Der Korrelationskoeffizient für die Anzahl der Bierdosen und den BAK beträgt `r r_bac`.
        Berechnen Sie $R^2$ und interpretieren Sie es im Kontext.

    e.  Angenommen, wir besuchen eine Bar in unserer eigenen Stadt, fragen die Leute, wie viele Getränke sie hatten, und messen ebenfalls ihren BAK.
        Wäre der Zusammenhang zwischen der Anzahl der Getränke und dem BAK genauso stark wie der in der Ohio-State-Studie gefundene Zusammenhang?
        Warum?

\clearpage

18. **Städtische Eigenheimbesitzer, Bedingungen.** Das untenstehende Streudiagramm zeigt den Anteil der Familien, die Eigenheimbesitzer sind, vs. den Anteil der Bevölkerung, der in städtischen Gebieten lebt.
    [@data:urbanOwner] Es gibt 52 Beobachtungen, die jeweils einem US-Bundesstaat entsprechen.
    Puerto Rico und der District of Columbia sind ebenfalls enthalten.
    Die zweite Abbildung zeigt die Residuen auf der y-Achse und den Anteil der Bevölkerung in städtischen Gebieten auf der x-Achse.

    ```{r}
    #| out-width: 100%
    #| fig-asp: 0.5
    #| layout-ncol: 2
    #| fig-width: 5
    urban_owner_lm <- lm(pct_owner_occupied ~ poppct_urban, data = urban_owner)
    rsq_uo <- round(cor(urban_owner$poppct_urban,  urban_owner$pct_owner_occupied), 2)^2*100

    urban_owner_lm |>
      augment() |>
      ggplot(aes(y = pct_owner_occupied, x = poppct_urban)) + 
      geom_point(col = IMSCOL["blue", "full"]) +
      geom_smooth(method = "lm", col = IMSCOL["gray", "full"], lwd = 1, se = FALSE) +
      labs(
        x = "% Urban population",
        y = "% Who own home"
      )

    urban_owner_lm |>
      augment() |>
      ggplot(aes(x = poppct_urban, y = .resid)) + 
      geom_point(col = IMSCOL["blue", "full"]) +
      geom_smooth(method = "lm", col = IMSCOL["gray", "full"], lty = 2, se = FALSE)  +
      labs(
        x = NULL,
        y = "Residuals"
      )
    ```

    a.  Für diese Daten beträgt $R^2$ `r rsq_uo`%.
        Wie groß ist der Wert des Korrelationskoeffizienten?
        Wie können Sie erkennen, ob er positiv oder negativ ist?

    b.  Untersuchen Sie das Residuendiagramm.
        Was beobachten Sie?
        Ist eine einfache Anpassung mit der Methode der kleinsten Quadrate für die Daten angemessen?
        Welche der LINE-Bedingungen (Linearität, Unabhängigkeit, Normalverteilung, gleiche Varianz) sind erfüllt oder nicht erfüllt?

\vfill

19. **Ich liebe Katzen, LINE-Bedingungen.** Forschende erhoben Daten zu Herz- und Körpergewicht von 144 erwachsenen Hauskatzen.
    Die untenstehende Abbildung zeigt die Ausgabe der vorhergesagten Werte und Residuen, die aus einem linearen Modell zur Vorhersage des Herzgewichts (gemessen in Gramm) aus dem Körpergewicht (gemessen in Kilogramm) dieser Katzen erzeugt wurden.

    ```{r}
    #| fig-asp: 0.5
    m_cat <- lm(Hwt ~ Bwt, data = cats)

    augment(m_cat) |>
      ggplot(aes(x = .fitted, y = .resid)) +
      geom_point() + 
      geom_hline(yintercept = 0) +
      labs(x = "Predicted values", y = "Residuals")
    ```

    a.  Untersuchen Sie das Residuendiagramm.
        Beachten Sie, dass bei den kleinen vorhergesagten Werten die Residuen eine geringere Größenordnung haben als die größeren Residuen, die bei den größeren vorhergesagten Werten zu sehen sind.
        Die Änderung der Größenordnung der Residuen über die vorhergesagten Werte hinweg ist ein Hinweis auf eine Verletzung welcher technischen LINE-Bedingung?

    b.  Wenn die in Teil (a) beschriebene LINE-Bedingung verletzt ist, könnte dies zu einer falschen Schlussfolgerung über das Modell (d. h. die Regressionsgerade der kleinsten Quadrate selbst), die Inferenz des Modells (d. h. den p-Wert, der mit der Regressionsgeraden der kleinsten Quadrate verbunden ist), weder noch oder beides führen?
        Begründen Sie Ihre Antwort.

\vfill

\clearpage

20. **Bier und Blutalkoholgehalt, LINE-Bedingungen.** Die untenstehende Abbildung zeigt die Ausgabe der vorhergesagten Werte und Residuen, die aus einem linearen Modell zur Vorhersage des Blutalkoholgehalts (BAK) aus der Anzahl der getrunkenen Bierdosen erzeugt wurden, basierend auf sechzehn studentischen Freiwilligen an der Ohio State University.[^_24-ex-inf-model-slr-5]
    [@Malkevitc+Lesser:2008]

    ```{r}
    #| fig-asp: 0.5
    m_bac <- lm(bac ~ beers, data = bac)
    augment(m_bac) |>
      ggplot(aes(x = .fitted, y = .resid)) +
      geom_point() + 
      geom_hline(yintercept = 0) +
      labs(x = "Predicted values", y = "Residuals")
    ```

    a.  Untersuchen Sie das Residuendiagramm.
        Beachten Sie, dass es schwierig ist, überzeugende Muster für oder gegen eine Verletzung der technischen LINE-Bedingungen zu erkennen.
        Was ist es am Residuendiagramm, das die Beurteilung der technischen LINE-Bedingungen erschwert?

    b.  Gibt es etwas am Residuendiagramm, das Sie zögern lassen würde, das lineare Modell für Inferenz über alle Studierenden zu verwenden?
        Gibt es etwas am experimentellen Design der Studie, das Sie zögern lassen würde, das lineare Modell für Inferenz über alle Studierenden zu verwenden?

[^_24-ex-inf-model-slr-1]: Der Datensatz [`bdims`](http://openintrostat.github.io/openintro/reference/bdims.html), der in dieser Aufgabe verwendet wird, ist im R-Paket [**openintro**](http://openintrostat.github.io/openintro) enthalten.

[^_24-ex-inf-model-slr-2]: Der Datensatz [`births14`](http://openintrostat.github.io/openintro/reference/births14.html), der in dieser Aufgabe verwendet wird, ist im R-Paket [**openintro**](http://openintrostat.github.io/openintro) enthalten.

[^_24-ex-inf-model-slr-3]: Der Datensatz [`cats`](https://stat.ethz.ch/R-manual/R-patched/library/MASS/html/cats.html), der in dieser Aufgabe verwendet wird, ist im R-Paket [**MASS**](https://cran.r-project.org/web/packages/MASS/index.html) enthalten.

[^_24-ex-inf-model-slr-4]: Der Datensatz [`bac`](http://openintrostat.github.io/openintro/reference/bac.html), der in dieser Aufgabe verwendet wird, ist im R-Paket [**openintro**](http://openintrostat.github.io/openintro) enthalten.

[^_24-ex-inf-model-slr-5]: Der Datensatz [`bac`](http://openintrostat.github.io/openintro/reference/bac.html), der in dieser Aufgabe verwendet wird, ist im R-Paket [**openintro**](http://openintrostat.github.io/openintro) enthalten.
