1.  **Notendurchschnitt, mathematisches Intervall.** Eine Umfrage unter 55 Studierenden der Duke University fragte nach ihrem Notendurchschnitt (`gpa`), der Anzahl der wöchentlichen Lernstunden (`studyweek`), der Anzahl der nächtlichen Schlafstunden (`sleepnight`) und ob sie mehr als zwei Nächte pro Woche ausgehen (`out_mt2`).
    Wir verwenden diese Daten, um ein Modell zur Vorhersage des Notendurchschnitts aus den anderen Variablen zu erstellen.
    Eine Zusammenfassung des Modells ist unten dargestellt.
    Beachten Sie, dass `out_mt2` den Wert `1` hat, wenn der/die Studierende mehr als zwei Nächte pro Woche ausgeht, und andernfalls 0.[^_25-ex-inf-model-mlr-1]

    ```{r}
    openintro::gpa |>
      mutate(out_mt2 = if_else(out > 2, 1, 0)) |>
      lm(gpa ~ studyweek + sleepnight + out_mt2, data = _) |>
      tidy() |>
      mutate(p.value = ifelse(p.value < 0.0001, "<0.0001", round(p.value, 4))) |>
      kbl(linesep = "", booktabs = TRUE, align = "lrrrr", digits = 3) |>
      kable_styling(bootstrap_options = c("striped", "condensed"),
                    latex_options = "HOLD_position",
                    full_width = FALSE) |>
      column_spec(1, width = "10em", monospace = TRUE) |>
      column_spec(2:5, width = "5em")
    ```

    a.  Berechnen Sie ein 95%-Konfidenzintervall für den Koeffizienten von `out_mt2` (mehr als zwei Nächte pro Woche ausgehen) im Modell und interpretieren Sie es im Kontext der Daten.

    b.  Würden Sie erwarten, dass ein 95%-Konfidenzintervall für die Steigung der übrigen Variablen den Wert 0 einschließt? Begründen Sie Ihre Antwort.

\vfill

2.  **Tourismusausgaben.** Der Verband der Türkischen Reisebüros berichtet die Anzahl ausländischer Touristen, die die Türkei besuchen, sowie die Tourismusausgaben nach Jahr.
    Drei Diagramme werden bereitgestellt: ein Streudiagramm, das den Zusammenhang zwischen diesen beiden Variablen zusammen mit der Kleinste-Quadrate-Anpassung zeigt, ein Residuendiagramm und ein Histogramm der Residuen.[^_25-ex-inf-model-mlr-3]

    ```{r}
    #| out-width: 100%
    #| fig-asp: 0.4
    p_1 <- ggplot(tourism, aes(x = visitor_count_tho, y = tourist_spending)) +
      geom_smooth(method = "lm", color = "darkgray", se = FALSE) +
      geom_point(size = 3, alpha = 0.6) +
      labs(
        x = "Number of tourists \n(thousands)",
        y = "Spending (million $)"
      )

    m <- lm(tourist_spending ~ visitor_count_tho, data = tourism)
    m_aug <- augment(m)

    p_2 <- ggplot(m_aug, aes(x = .fitted, y = .resid)) +
      geom_hline(yintercept = 0, linetype = "dashed") +
      geom_point(size = 3, alpha = 0.6) +
      labs(
        x = "Number of tourists \n(thousands)",
        y = "Residuals"
        )

    p_3 <- ggplot(m_aug, aes(x = .resid)) +
      geom_histogram(binwidth = 250) +
      labs(
        x = "Residuals",
        y = NULL
        )

    p_1 + p_2 + p_3
    ```

    a.  Beschreiben Sie den Zusammenhang zwischen der Anzahl der Touristen und den Ausgaben.

    b.  Welche sind die Prädiktor- und die Ergebnisvariablen?

    c.  Warum könnte es sinnvoll sein, eine Regressionsgerade an diese Daten anzupassen?

    d.  Erfüllen die Daten die LINE-Bedingungen, die für die Anpassung einer Kleinste-Quadrate-Geraden erforderlich sind?
        Verwenden Sie das Streudiagramm, das Residuendiagramm und das Histogramm, um diese Frage zu beantworten.

\vfill

\clearpage

3.  **Kirschbäume, kollineare Prädiktoren.** Der Holzertrag entspricht ungefähr dem Volumen eines Baumes, jedoch ist dieser Wert schwer zu messen, ohne den Baum vorher zu fällen.
    Stattdessen können andere Variablen wie Höhe und Durchmesser verwendet werden, um das Volumen und den Ertrag eines Baumes vorherzusagen.
    Forscher, die den Zusammenhang zwischen diesen Variablen bei Schwarzkirschbäumen verstehen wollten, sammelten Daten von 31 solchen Bäumen im Allegheny National Forest, Pennsylvania.
    Die Höhe wird in Fuß gemessen, der Durchmesser in Zoll (bei 54 Zoll über dem Boden) und das Volumen in Kubikfuß.[^_25-ex-inf-model-mlr-2]
    [@Hand:1994]
    Die folgenden Diagramme zeigen die Verteilung jeder dieser Variablen (auf der Diagonale) sowie Informationen zu den paarweisen Korrelationen zwischen ihnen.

    ```{r}
    cherry |>
      ggpairs(diag = list(continuous = "barDiag"),
              switch = "both") +
      theme(legend.position = "none",
        panel.grid.major = element_blank(),
        axis.ticks = element_blank(),
        axis.title.x = element_text(angle = 180, vjust = 1, color = "black"),
        panel.border = element_rect(fill = NA))
    ```

    Ebenfalls unten dargestellt sind drei Regressionsmodell-Ausgaben: `volume` vs. `diam`, `volume` vs. `height` und `volume` vs. `height + diam`.
    
    \vspace{-2mm}

    ```{r}
    lm(volume ~ diam, data = cherry) |> 
      tidy() |>
      mutate(p.value = ifelse(p.value < 0.0001, "<0.0001", round(p.value, 4))) |>
      kbl(linesep = "", booktabs = TRUE, align = "lrrrr", digits = 3) |>
      kable_styling(bootstrap_options = c("striped", "condensed"), 
                    latex_options = "HOLD_position",
                    full_width = FALSE) |>
      column_spec(1, width = "10em", monospace = TRUE) |>
      column_spec(2:5, width = "5em")
    ```
    
    \vspace{-7mm}
    
    ```{r}
    lm(volume ~ height, data = cherry) |> 
      tidy() |>
      mutate(p.value = ifelse(p.value < 0.0001, "<0.0001", round(p.value, 4))) |>
      kbl(linesep = "", booktabs = TRUE, align = "lrrrr", digits = 3) |>
      kable_styling(bootstrap_options = c("striped", "condensed"), 
                    latex_options = "HOLD_position",
                    full_width = FALSE) |>
      column_spec(1, width = "10em", monospace = TRUE) |>
      column_spec(2:5, width = "5em")
    ```
    
    \vspace{-7mm}
    
    ```{r}
    lm(volume ~ height + diam, data = cherry) |> 
      tidy() |>
      mutate(p.value = ifelse(p.value < 0.0001, "<0.0001", round(p.value, 4))) |>
      kbl(linesep = "", booktabs = TRUE, align = "lrrrr", digits = 3) |>
      kable_styling(bootstrap_options = c("striped", "condensed"), 
                    latex_options = "HOLD_position",
                    full_width = FALSE) |>
      column_spec(1, width = "10em", monospace = TRUE) |>
      column_spec(2:5, width = "5em")
    ```

    \vspace{-5mm}

    a.  Es gibt drei Variablen, die in der Abbildung beschrieben werden, und jede wird mit jeder anderen gepaart, um drei verschiedene Streudiagramme zu erstellen.
        Ordnen Sie die paarweisen Beziehungen von der stärksten zur schwächsten Korrelation.

    b.  Wenn nur eine Variable zur Modellierung des `volume` eines Baumes verwendet wird, ist der `diam`eter (Durchmesser) ein erkennbarer Prädiktor?
        Ist `height` (Höhe) ein erkennbarer Prädiktor?
        Begründen Sie Ihre Antwort.

    c.  Wenn sowohl `diam`eter (Durchmesser) als auch `height` (Höhe) zur Vorhersage des `volume` eines Baumes verwendet werden, sind dann beide Prädiktoren noch erkennbar?
        Begründen Sie Ihre Antwort.

\clearpage

4.  **Notendurchschnitt, kollineare Prädiktoren.** In dieser Übung arbeiten wir mit Daten aus einer Umfrage unter 55 Studierenden der Duke University, die nach ihrem Notendurchschnitt, der Anzahl der nächtlichen Schlafstunden und der Anzahl der Nächte, die sie pro Woche `out` (ausgehen), gefragt wurden.
    Die folgenden Diagramme zeigen die Verteilungen jeder dieser Variablen (auf der Diagonale) sowie ihre paarweisen Beziehungen und Korrelationskoeffizienten.

    ```{r}
    #| out-width: 90%
    gpa |>
      select(sleepnight, out, gpa) |>
      ggpairs(diag = list(continuous = "barDiag"),
              switch = "both") +
      theme(legend.position = "none",
        panel.grid.major = element_blank(),
        axis.ticks = element_blank(),
        axis.title.x = element_text(angle = 180, vjust = 1, color = "black"),
        panel.border = element_rect(fill = NA))
    ```

    Ebenfalls unten dargestellt sind drei Regressionsmodell-Ausgaben: `gpa` vs. `out`, `gpa` vs. `sleepnight` und `gpa` vs. `out + sleepnight`.

    ```{r}
    lm(gpa ~ out, data = gpa) |>
      tidy() |>
      mutate(p.value = ifelse(p.value < 0.0001, "<0.0001", round(p.value, 4))) |>
      kbl(linesep = "", booktabs = TRUE, align = "lrrrr", digits = 3) |>
      kable_styling(bootstrap_options = c("striped", "condensed"), 
                    latex_options = "HOLD_position",
                    full_width = FALSE) |>
      column_spec(1, width = "10em", monospace = TRUE) |>
      column_spec(2:5, width = "5em")
    ```

    \vspace{-5mm}
    
    ```{r}
    lm(gpa ~ sleepnight, data = gpa) |>
      tidy() |>
      mutate(p.value = ifelse(p.value < 0.0001, "<0.0001", round(p.value, 4))) |>
      kbl(linesep = "", booktabs = TRUE, align = "lrrrr", digits = 3) |>
      kable_styling(bootstrap_options = c("striped", "condensed"), 
                    latex_options = "HOLD_position",
                    full_width = FALSE) |>
      column_spec(1, width = "10em", monospace = TRUE) |>
      column_spec(2:5, width = "5em")
    ```
    
    \vspace{-5mm}
    
    ```{r}
    lm(gpa ~ out + sleepnight, data = gpa) |>
      tidy() |>
      mutate(p.value = ifelse(p.value < 0.0001, "<0.0001", round(p.value, 4))) |>
      kbl(linesep = "", booktabs = TRUE, align = "lrrrr", digits = 3) |>
      kable_styling(bootstrap_options = c("striped", "condensed"), 
                    latex_options = "HOLD_position",
                    full_width = FALSE) |>
      column_spec(1, width = "10em", monospace = TRUE) |>
      column_spec(2:5, width = "5em")
    ```

    a.  Es gibt drei Variablen, die in der Abbildung beschrieben werden, und jede wird mit jeder anderen gepaart, um drei verschiedene Streudiagramme zu erstellen.
        Ordnen Sie die paarweisen Beziehungen von der stärksten zur schwächsten Korrelation.

    b.  Wenn nur eine Variable zur Modellierung des `gpa` verwendet wird, ist `out` ein erkennbarer Prädiktor?
        Ist `sleepnight` ein erkennbarer Prädiktor?
        Begründen Sie Ihre Antwort.

    c.  Wenn sowohl `out` als auch `sleepnight` zur Vorhersage des `gpa` in einem multiplen Regressionsmodell verwendet werden, ist eine der Variablen erkennbar?
        Begründen Sie Ihre Antwort.

\clearpage

5.  **Filmrenditen.** Ein Artikel auf FiveThirtyEight.com berichtet, dass „Horrorfilme bei Weitem nicht so viel Zuschauerzuspruch an den Kinokassen erhalten wie die großen Sommer-Blockbuster oder Action-/Abenteuerfilme, aber es gibt einen enormen Anreiz für Studios, sie weiterhin zu produzieren. Das Potenzial für die Kapitalrendite bei Horrorfilmen ist absurd." Um zu untersuchen, wie sich die Kapitalrendite (ROI) zwischen den Genres unterscheidet und wie sich diese Beziehung im Laufe der Zeit verändert hat, passte ein/e Studierende/r der Einführungsstatistik ein lineares Regressionsmodell an, um das Verhältnis der Bruttoeinnahmen von Filmen zu den Produktionskosten aus Genre und Erscheinungsjahr für 1.070 Filme vorherzusagen, die zwischen 2000 und 2018 veröffentlicht wurden.
    Bestimmen Sie anhand der unten gezeigten Diagramme, ob dieses Regressionsmodell für diese Daten geeignet ist.
    Verwenden Sie insbesondere das Residuendiagramm, um die LINE-Bedingungen zu überprüfen.
    [@webpage:horrormovies]

    ```{r}
    #| out-width: 100%
    movie_profit <- read_csv("data/movie_profit.csv")
    movie_profit <- movie_profit |>
      mutate(
        release_date = mdy(release_date),
        release_year = year(release_date),
        oct_release = ifelse(month(release_date) == 10, "yes", "no"),
        dom_gross_to_prod = domestic_gross / production_budget,
        ww_gross_to_prod = worldwide_gross / production_budget
        ) |>
      filter(
        release_year >= 2010,
        release_year < 2019
      )

    m_movie <- lm(ww_gross_to_prod ~ release_year + genre, data = movie_profit)
    m_movie_aug <- augment(m_movie) |>
      rownames_to_column()

    p_res_hist <- ggplot(m_movie_aug, aes(x = .resid)) +
      geom_histogram() +
      labs(x = "Residual", y = "Count", title = "Histogram of residuals")

    p_res_order <- ggplot(m_movie_aug, aes(y = .resid, x = as.numeric(rowname))) +
      geom_point() +
      labs(x = "Data order", y = "Residual", title = "Residuals vs. data order")

    p_res_pred <- ggplot(m_movie_aug, aes(x = .fitted, y = .resid, color = genre)) +
      geom_point(alpha = 0.8, size = 1) +
      labs(x = "Predicted ROI", y = "Residual", color = "Genre", title = "Residuals vs. predicted values") +
      scale_color_openintro("five") +
      theme(
        legend.position = c(0.4, 0.8),
        legend.direction = "horizontal",
        legend.background = element_rect(color = "gray", fill = "white")
      )

    (p_res_hist + p_res_order) /
        p_res_pred
    ```

\vfill

6.  **Schwierige Begegnungen.** An einer ambulanten Primärversorgungsklinik einer Universität in der Schweiz wurde eine Studie durchgeführt, um Faktoren zu identifizieren, die mit schwierigen Arzt-Patienten-Begegnungen verbunden sind.
    Die Daten bestehen aus 527 Patientenbegegnungen, die von den 27 an der Klinik beschäftigten Assistenzärzten durchgeführt wurden.
    Nach jeder Begegnung füllte der behandelnde Arzt zwei Fragebögen aus: den Difficult Doctor Patient Relationship Questionnaire (DDPRQ-10) und das Patient's Vulnerability Grid (PVG).
    Ein höherer Wert im DDPRQ-10 deutet auf eine schwierigere Begegnung hin.
    Die maximal mögliche Punktzahl beträgt 60, und Begegnungen mit einer Punktzahl von 30 und höher gelten als schwierig.
    Ein Modell wurde angepasst, um den DDPRQ-10-Wert aus Merkmalen des behandelnden Arztes vorherzusagen: Alter, Geschlecht (männlich oder nicht) und Ausbildungsjahre.

    ```{r}
    tribble(
      ~term,         ~estimate, ~std.error, ~statistic, ~p.value,
      "(Intercept)",    30.594,      2.886,     10.601,   0.0000,
      "age",            -0.016,      0.104,     -0.157,    0.876,
      "sexMale",        -0.535,      0.781,     -0.686,    0.494,
      "yrs_train",       0.096,      0.215,      0.445,    0.656
    ) |>
      mutate(p.value = ifelse(p.value < 0.0001, "<0.0001", round(p.value, 4))) |>
      kbl(linesep = "", booktabs = TRUE, align = "lrrrr", digits = 3) |>
      kable_styling(bootstrap_options = c("striped", "condensed"), 
                    latex_options = "HOLD_position",
                    full_width = FALSE) |>
      column_spec(1, width = "10em", monospace = TRUE) |>
      column_spec(2:5, width = "5em")
    ```

    a.  Der Achsenabschnitt des Modells beträgt 30,594.
        Welches Alter, Geschlecht und wie viele Ausbildungsjahre hat ein Arzt, für den dieses Modell einen DDPRQ-10-Wert von 30,594 vorhersagen würde?

    b.  Gibt es Hinweise auf einen erkennbaren Zusammenhang zwischen dem DDPRQ-10-Wert und einem der Arztmerkmale?

\vfill

\clearpage

7.  **Geburtsgewicht, mathematischer Test.** Das US-Gesundheitsministerium (US Department of Health and Human Services), Centers for Disease Control and Prevention, sammelt Informationen über im Land registrierte Geburten.
    Die hier verwendeten Daten sind eine Zufallsstichprobe von 1.000 Geburten aus dem Jahr 2014.
    Hier untersuchen wir den Zusammenhang zwischen Rauchen und dem Gewicht des Babys.
    Die Variable `smoke` ist mit 1 kodiert, wenn die Mutter Raucherin ist, und mit 0, wenn nicht.
    Die folgende Zusammenfassungstabelle zeigt die Ergebnisse eines linearen Regressionsmodells zur Vorhersage des durchschnittlichen Geburtsgewichts von Babys, gemessen in Pfund, basierend auf dem Rauchstatus der Mutter.[^_25-ex-inf-model-mlr-4]
    [@data:births14]

    ```{r}
    m_babies_full <- lm(weight ~ weeks + mage + sex + visits + habit, data = births14)

    m_babies_full |>
      tidy() |>
      mutate(p.value = ifelse(p.value < 0.0001, "<0.0001", round(p.value, 4))) |>
      kbl(linesep = "", booktabs = TRUE, align = "lrrrr", digits = 2) |>
      kable_styling(bootstrap_options = c("striped", "condensed"), 
                    latex_options = "HOLD_position",
                    full_width = FALSE) |>
      column_spec(1, width = "10em", monospace = TRUE) |>
      column_spec(2:5, width = "5em")
    ```

    Ebenfalls unten dargestellt ist eine Reihe von Diagnosediagrammen.

    ```{r}
    #| fig-asp: 0.8
    m_babies_full_aug <- augment(m_babies_full)

    p_res_hist <- ggplot(m_babies_full_aug, aes(x = .resid)) +
      geom_histogram(binwidth = 0.5) +
      labs(x = "Residual", y = "Count", title = "Histogram of residuals")

    p_res_order <- ggplot(m_babies_full_aug, aes(y = .resid, x = as.numeric(.rownames))) +
      geom_point() +
      labs(x = "Data order", y = "Residual", title = "Residuals vs. data order")

    p_res_pred_1 <- ggplot(m_babies_full_aug, aes(x = .fitted, y = .resid)) +
      geom_point(alpha = 0.8, size = 1) +
      labs(x = "Predicted weight", y = "Residual", title = "Residuals vs. predicted values")

    p_res_pred_2 <- ggplot(m_babies_full_aug |> filter(.fitted > 6 & .fitted < 8.5), aes(x = .fitted, y = .resid)) +
      geom_point(alpha = 0.8, size = 1) +
      labs(x = "Predicted weight", y = "Residual", 
           title = "Residuals vs. predicted values",
           subtitle = "Predicted weights between 6 and 8.5 pounds")

    (p_res_hist + p_res_order) /
      (p_res_pred_1 + p_res_pred_2)
    ```

    a.  Bestimmen Sie anhand der obigen Diagnosediagramme, ob die Bedingungen für Inferenz auf Basis mathematischer Modelle mit diesen Daten erfüllt sind.
        Falls nicht, beschreiben Sie, wie mit der Analyse fortgefahren werden sollte.

    b.  Bewerten Sie anhand der Regressionsausgabe, ob die wahre Steigung von `habit` (d. h., ob die Mutter Raucherin ist) unter Berücksichtigung der anderen Variablen im Modell von 0 verschieden ist.
        Formulieren Sie die Null- und Alternativhypothese, berichten Sie den p-Wert (unter Verwendung eines mathematischen Modells) und formulieren Sie Ihre Schlussfolgerung.

\clearpage

8.  **Geburtsgewicht, kollineare Prädiktoren.** In dieser Übung untersuchen wir den Zusammenhang zwischen dem Gewicht des Babys und zwei erklärenden Variablen: Anzahl der Schwangerschafts`weeks` (Gestationswochen) und Anzahl der Schwangerschafts-Krankenhausbesuche (`visits`).
    [@data:births14]
    Die folgenden Diagramme zeigen die Verteilungen jeder dieser Variablen (auf der Diagonale) sowie ihre paarweisen Beziehungen und Korrelationskoeffizienten.

    ```{r}
    #| out-width: 90%
    set.seed(470)
    births14_100 <- births14 |>
      select(weeks, visits, weight) |>
      drop_na() |>
      sample_n(100) 
    births14_100 |>
      ggpairs(diag = list(continuous = "barDiag"),
              switch = "both") +
      theme(legend.position = "none",
        panel.grid.major = element_blank(),
        axis.ticks = element_blank(),
        axis.title.x = element_text(angle = 180, vjust = 1, color = "black"),
        panel.border = element_rect(fill = NA))
    ```

    Ebenfalls unten dargestellt sind drei Regressionsmodell-Ausgaben: `weight` vs. `weeks`, `weight` vs. `visits` und `weight` vs. `weeks + visits`.

    ```{r}
    lm(weight ~ weeks, data = births14_100) |> 
      tidy() |>
      mutate(p.value = ifelse(p.value < 0.0001, "<0.0001", round(p.value, 4))) |>
      kbl(linesep = "", booktabs = TRUE, align = "lrrrr", digits = 2) |>
      kable_styling(bootstrap_options = c("striped", "condensed"), 
                    latex_options = "HOLD_position",
                    full_width = FALSE) |>
      column_spec(1, width = "10em", monospace = TRUE) |>
      column_spec(2:5, width = "5em")
    ```

    \vspace{-5mm}
    
    ```{r}
    lm(weight ~ visits, data = births14_100) |> 
      tidy() |>
      mutate(p.value = ifelse(p.value < 0.0001, "<0.0001", round(p.value, 4))) |>
      kbl(linesep = "", booktabs = TRUE, align = "lrrrr", digits = 2) |>
      kable_styling(bootstrap_options = c("striped", "condensed"), 
                    latex_options = "HOLD_position",
                    full_width = FALSE) |>
      column_spec(1, width = "10em", monospace = TRUE) |>
      column_spec(2:5, width = "5em")
    ```
    
    \vspace{-5mm}
    
    ```{r}
    lm(weight ~ weeks + visits, data = births14_100) |> 
      tidy() |>
      mutate(p.value = ifelse(p.value < 0.0001, "<0.0001", round(p.value, 4))) |>
      kbl(linesep = "", booktabs = TRUE, align = "lrrrr", digits = 2) |>
      kable_styling(bootstrap_options = c("striped", "condensed"), 
                    latex_options = "HOLD_position",
                    full_width = FALSE) |>
      column_spec(1, width = "10em", monospace = TRUE) |>
      column_spec(2:5, width = "5em")
    ```

    a.  Es gibt drei Variablen, die in der Abbildung beschrieben werden, und jede wird mit jeder anderen gepaart, um drei verschiedene Streudiagramme zu erstellen.
        Ordnen Sie die paarweisen Beziehungen von der stärksten zur schwächsten Korrelation.

    b.  Wenn nur eine Variable zur Modellierung des `weight` (Gewichts) des Babys verwendet wird, ist `weeks` ein erkennbarer Prädiktor?
        Ist `visits` ein erkennbarer Prädiktor?
        Begründen Sie Ihre Antwort.

    c.  Wenn sowohl `visits` als auch `weeks` zur Vorhersage des `weight` (Gewichts) des Babys verwendet werden, sind dann beide Prädiktoren noch erkennbar?
        Begründen Sie Ihre Antwort.

\clearpage

9.  **Geburtsgewicht, Kreuzvalidierung.** Anhand einer Zufallsstichprobe von 1.000 US-Geburten aus dem Jahr 2014 untersuchen wir den Zusammenhang zwischen dem Gewicht des Babys und verschiedenen erklärenden Variablen.
    [@data:births14]
    Die folgenden Diagramme zeigen Vorhersagefehler, die mit zwei verschiedenen Modellen zur Vorhersage des `weight` (Gewichts) des Babys bei der Geburt verbunden sind; ein Modell verwendet 7 Prädiktoren, ein Modell verwendet 2 Prädiktoren.
    Mit 4-facher Kreuzvalidierung wurden die Daten in 4 Teilmengen aufgeteilt.
    Drei der Teilmengen schätzen die $\beta_i$-Parameter mit $b_i$, und das Modell wird auf die zurückgehaltene Teilmenge zur Vorhersage angewendet.
    Der Vorgang wurde 4-mal wiederholt (wobei jedes Mal eine der Teilmengen zurückgehalten wurde).

    $$
    \begin{aligned}
    E[\texttt{weight}] = \beta_0 &+ \beta_1\times \texttt{fage} + \beta_2\times \texttt{mage} + \beta_3 \times \texttt{mature} + \beta_4 \times \texttt{weeks} \\
    &+ \beta_5 \times \texttt{visits} + \beta_6 \times \texttt{gained} + \beta_7 \times \texttt{habit}\\
    E[\texttt{weight}] = \beta_0 &+ \beta_1\times \texttt{weeks} + \beta_2\times \texttt{mature}
    \end{aligned}
    $$

    ```{r}
    #| fig-asp: 0.9
    set.seed(470)
    births14_100 <- births14 |>
      drop_na() |>
      sample_n(100)

    set.seed(4)
    births_CV1 <- train(weight ~ fage + mage + mature + weeks +
      visits + gained + habit,
    data = births14_100,
    na.action = na.omit,
    method = "lm",
    trControl = trainControl(
      method = "cv", number = 4,
      savePredictions = TRUE
    )
    )
    births_CV2 <- train(weight ~ weeks + mature,
      data = births14_100,
      na.action = na.omit,
      method = "lm",
      trControl = trainControl(
        method = "cv", number = 4,
        savePredictions = TRUE
      )
    )

    SSE_CV1 <- births_CV1$pred |>
      mutate(resid = obs - pred) |>
      select(resid) |>
      pull() %>%
      `^`(2) |>
      sum() |>
      round(2)

    SSE_CV2 <- births_CV2$pred |>
      mutate(resid = obs - pred) |>
      select(resid) |>
      pull() %>%
      `^`(2) |>
      sum() |>
      round(2)

    p1 <- births_CV1$pred |>
      mutate(resid = obs - pred) |>
      ggplot() +
      geom_point(aes(x = pred, y = resid, color = Resample, shape = Resample), alpha = 0.8, size = 2) +
      geom_rug(aes(y = resid), color = IMSCOL["gray", "full"]) +
      geom_hline(yintercept = 0) +
      ylim(c(-5, 5)) +
      xlim(c(2, 11.5)) +
      labs(
        title = "Model with 7 predictors",
        color = "CV Fold", shape = "CV Fold",
        x = "Predicted", y = "Prediction error\n(residual)"
      ) +
      annotate(geom = "text", x = 9, y = 4, hjust = 0, label = paste("CV SSE =", SSE_CV1)) +
      scale_color_openintro("four") +
      scale_shape_manual(values = c(15, 8, 17, 19))

    p2 <- births_CV2$pred |>
      mutate(resid = obs - pred) |>
      ggplot() +
      geom_point(aes(x = pred, y = resid, color = Resample, shape = Resample), alpha = 0.8, size = 2) +
      geom_rug(aes(y = resid), color = IMSCOL["gray", "full"]) +
      geom_hline(yintercept = 0) +
      ylim(c(-5, 5)) +
      xlim(c(2, 11.5)) +
      labs(
        title = "Model with 2 predictors",
        color = "CV Fold", shape = "CV Fold",
        x = "Predicted", y = "Prediction error\n(residual)"
      ) +
      annotate(geom = "text", x = 9, y = 4, hjust = 0, label = paste("CV SSE =", SSE_CV2)) +
      scale_color_openintro("four") +
      scale_shape_manual(values = c(15, 8, 17, 19))

    p1 / p2 + plot_layout(guides = "collect") & 
      theme(legend.position = "bottom")
    ```

    a.  Beachten Sie im ersten Diagramm den Punkt bei ungefähr (vorhergesagt = 11 und Fehler = -4).
        Schätzen Sie den beobachteten und den vorhergesagten Wert für diese Beobachtung.

    b.  Beschreiben Sie anhand desselben Punktes, welche Kreuzvalidierungs-Teilmenge(n) zum Aufbau seines Vorhersagemodells verwendet wurde(n).

    c.  Wie viele Koeffizienten wurden für das obere Diagramm für eine der Kreuzvalidierungs-Teilmengen im linearen Modell geschätzt?
        Wie viele Koeffizienten wurden für das untere Diagramm für eine der Kreuzvalidierungs-Teilmengen im linearen Modell geschätzt?

    d.  Scheinen die Werte der Residuen (entlang der y-Achse, nicht der x-Achse) für die beiden Modelle deutlich unterschiedlich zu sein?
        Begründen Sie Ihre Antwort.

\clearpage

10. **RailTrail, Kreuzvalidierung.** Die Pioneer Valley Planning Commission (PVPC) sammelte Daten nördlich der Chestnut Street in Florence, MA über neunzig Tage vom 5. April 2005 bis zum 15. November 2005.
    Datenerfasser installierten einen Lasersensor, wobei Unterbrechungen des Laserstrahls registrierten, wann ein Nutzer des Radwegs die Datenerfassungsstation passierte.[^_25-ex-inf-model-mlr-5]
    Die folgenden Diagramme zeigen Vorhersagefehler, die mit zwei verschiedenen Modellen zur Vorhersage des `volume` (Aufkommens) von Radfahrern auf dem RailTrail verbunden sind; ein Modell verwendet 6 Prädiktoren, ein Modell verwendet 2 Prädiktoren.
    Mit 3-facher Kreuzvalidierung wurden die Daten in 3 Teilmengen aufgeteilt.
    Drei der Teilmengen schätzen die $\beta_i$-Parameter mit $b_i$, und das Modell wird auf die zurückgehaltene Teilmenge zur Vorhersage angewendet.
    Der Vorgang wurde 4-mal wiederholt (wobei jedes Mal eine der Teilmengen zurückgehalten wurde).

    $$
    \begin{aligned}
    E[\texttt{volume}] = \beta_0 &+ \beta_1 \times \texttt{hightemp} + \beta_2 \times \texttt{lowtemp} + \beta_3 \times \texttt{spring}\\
    &+ \beta_4 \times \texttt{weekday} + \beta_5 \times \texttt{cloudcover}+ \beta_6 \times \texttt{precip} \\
    E[\texttt{volume}] = \beta_0 &+ \beta_1\times \texttt{hightemp} + \beta_2\times \texttt{precip}
    \end{aligned}
    $$

    ```{r}
    #| fig-asp: 0.9
    set.seed(4)
    rail_CV1 <- train(volume ~ hightemp + lowtemp + spring + cloudcover + precip + weekday,
      data = RailTrail,
      na.action = na.omit,
      method = "lm",
      trControl = trainControl(
        method = "cv", number = 3,
        savePredictions = TRUE
      )
    )
    rail_CV2 <- train(volume ~ hightemp + precip,
      data = RailTrail,
      na.action = na.omit,
      method = "lm",
      trControl = trainControl(
        method = "cv", number = 3,
        savePredictions = TRUE
      )
    )

    SSE_CV1 <- rail_CV1$pred |>
      mutate(resid = obs - pred) |>
      select(resid) |>
      pull() %>%
      `^`(2) |>
      sum() |>
      format(0, big.mark = ",")

    SSE_CV2 <- rail_CV2$pred |>
      mutate(resid = obs - pred) |>
      select(resid) |>
      pull() %>%
      `^`(2) |>
      sum() |>
      format(0, big.mark = ",")

    p1 <- rail_CV1$pred |>
      mutate(resid = obs - pred) |>
      ggplot() +
      geom_point(aes(x = pred, y = resid, color = Resample, shape = Resample), alpha = 0.8, size = 2) +
      geom_rug(aes(y = resid), color = IMSCOL["gray", "full"]) +
      geom_hline(yintercept = 0) +
      ylim(c(-300, 350)) +
      xlim(c(0, 620)) +
      labs(
        title = "Model with 6 predictors",
        color = "CV Fold", shape = "CV Fold",
        x = "Predicted", y = "Prediction error\n(residual)"
      ) +
      annotate(geom = "text", x = 20, y = -200, hjust = 0, label = paste("CV SSE =", SSE_CV1)) +
      scale_color_openintro("three")

    p2 <- rail_CV2$pred |>
      mutate(resid = obs - pred) |>
      ggplot() +
      geom_point(aes(x = pred, y = resid, color = Resample, shape = Resample), alpha = 0.8, size = 2) +
      geom_rug(aes(y = resid), color = IMSCOL["gray", "full"]) +
      geom_hline(yintercept = 0) +
      ylim(c(-300, 350)) +
      xlim(c(0, 620)) +
      labs(
        title = "Model with 2 predictors",
        color = "CV Fold", shape = "CV Fold",
        x = "Predicted", y = "Prediction error\n(residual)"
      ) +
      annotate(geom = "text", x = 20, y = -200, hjust = 0, label = paste("CV SSE =", SSE_CV2)) +
      scale_color_openintro("three")

    p1 / p2 + plot_layout(guides = "collect") &
      theme(legend.position = "bottom")
    ```

    a.  Beachten Sie im zweiten Diagramm den Punkt bei ungefähr (vorhergesagt = 400 und Fehler = 100).
        Schätzen Sie den beobachteten und den vorhergesagten Wert für diese Beobachtung.

    b.  Beschreiben Sie anhand desselben Punktes, welche Kreuzvalidierungs-Teilmenge(n) zum Aufbau seines Vorhersagemodells verwendet wurde(n).

    c.  Wie viele Koeffizienten wurden für das obere Diagramm für eine der Kreuzvalidierungs-Teilmengen im linearen Modell geschätzt?
        Wie viele Koeffizienten wurden für das untere Diagramm für eine der Kreuzvalidierungs-Teilmengen im linearen Modell geschätzt?

    d.  Scheinen die Werte der Residuen (entlang der y-Achse, nicht der x-Achse) für die beiden Modelle deutlich unterschiedlich zu sein?
        Begründen Sie Ihre Antwort.

\clearpage

11. **Geburtsgewicht, Kreuzvalidierung zur Modellauswahl.** Anhand einer Zufallsstichprobe von 1.000 US-Geburten aus dem Jahr 2014 untersuchen wir den Zusammenhang zwischen dem Gewicht des Babys und verschiedenen erklärenden Variablen.
    [@data:births14]
    Die folgenden Diagramme zeigen Vorhersagefehler, die mit zwei verschiedenen Modellen zur Vorhersage des `weight` (Gewichts) des Babys bei der Geburt verbunden sind; ein Modell verwendet 7 Prädiktoren, ein Modell verwendet 2 Prädiktoren.
    Mit 4-facher Kreuzvalidierung wurden die Daten in 4 Teilmengen aufgeteilt.
    Drei der Teilmengen schätzen die $\beta_i$-Parameter mit $b_i$, und das Modell wird auf die zurückgehaltene Teilmenge zur Vorhersage angewendet.
    Der Vorgang wurde 4-mal wiederholt, wobei jedes Mal eine der Teilmengen zurückgehalten wurde.

    $$
    \begin{aligned}
    E[\texttt{weight}] = \beta_0 &+ \beta_1\times \texttt{fage} + \beta_2\times \texttt{mage}\\
    &+ \beta_3 \times \texttt{mature} + \beta_4 \times \texttt{weeks}\\\
    &+ \beta_5 \times \texttt{visits}+ \beta_6 \times \texttt{gained}\\
    &+ \beta_7 \times \texttt{habit}\\
    \end{aligned}
    $$

    $$
    \begin{aligned}
    E[\texttt{weight}] = \beta_0 &+ \beta_1\times \texttt{weeks} + \beta_2\times \texttt{mature}
    \end{aligned}
    $$

    ```{r}
    #| fig-asp: 1
    set.seed(470)
    births14_100 <- births14 |>
      drop_na() |>
      sample_n(100) 

    set.seed(4)
    births_CV1 <- train(weight ~ fage + mage + mature + weeks +
                           visits + gained  + habit,
                       data = births14_100,
                       na.action = na.omit,
                       method = "lm",
                       trControl = trainControl(method = "cv", number = 4,
                                                savePredictions = TRUE))
    births_CV2 <- train(weight ~ weeks + mature,
                       data = births14_100,
                       na.action = na.omit,
                       method = "lm",
                       trControl = trainControl(method = "cv", number = 4,
                                                savePredictions = TRUE))

    SSE_CV1 <- births_CV1$pred |> 
      mutate(resid = obs - pred) |>
      select(resid) |> pull() %>% `^`(2) |> sum() |> round(2)

    SSE_CV2 <- births_CV2$pred |> 
      mutate(resid = obs - pred) |>
      select(resid) |> pull() %>% `^`(2) |> sum() |> round(2)

    p1 <- births_CV1$pred |> 
      mutate(resid = obs - pred) |>
      ggplot() +
      geom_point(aes(x = pred, y = resid, color = Resample, shape = Resample), alpha = 0.8, size = 2) +
      geom_rug(aes(y = resid), color = IMSCOL["gray", "full"]) +
      geom_hline(yintercept = 0) +
      ylim(c(-5,5)) +
      xlim(c(2,11.5)) +
      labs(
        title = "Model with 7 predictors",
        color = "CV Fold", shape = "CV Fold",
        x = "Predicted", y = "Prediction error\n(residual)"
        ) +
      annotate(geom = "text", x = 9, y = 4, hjust = 0, label = paste("CV SSE =", SSE_CV1)) +
      scale_color_openintro("four") +
      scale_shape_manual(values = c(15, 8, 17, 19))

    p2 <- births_CV2$pred |> 
      mutate(resid = obs - pred) |>
      ggplot() + 
      geom_point(aes(x = pred, y = resid, color = Resample, shape = Resample), alpha = 0.8, size = 2) +
      geom_rug(aes(y = resid), color = IMSCOL["gray", "full"]) +
      geom_hline(yintercept = 0) +
      ylim(c(-5,5)) +
      xlim(c(2,11.5)) +
      labs(
        title = "Model with 2 predictors",
        color = "CV Fold", shape = "CV Fold", 
        x = "Predicted", y = "Prediction error\n(residual)"
        ) +
      annotate(geom = "text", x = 9, y = 4, hjust = 0, label = paste("CV SSE =", SSE_CV2)) +
      scale_color_openintro("four") +
      scale_shape_manual(values = c(15, 8, 17, 19))

    p1 / p2 + plot_layout(guides = "collect") & 
      theme(legend.position = "bottom")
    ```

    a.  Welches Modell sollte anhand der Streuung der Punkte (in y-Richtung) für einen Abschlussbericht über diese Daten gewählt werden?
        Begründen Sie Ihre Antwort.

    b.  Welches Modell sollte anhand der zusammenfassenden Statistik (CV SSE) für einen Abschlussbericht über diese Daten gewählt werden?
        Begründen Sie Ihre Antwort.

    c.  Warum könnte das Modell mit mehr Prädiktoren die Daten weniger genau anpassen als das Modell mit nur zwei Prädiktoren?

\clearpage

12. **RailTrail, Kreuzvalidierung zur Modellauswahl.** Die Pioneer Valley Planning Commission (PVPC) sammelte Daten nördlich der Chestnut Street in Florence, MA über neunzig Tage vom 5. April 2005 bis zum 15. November 2005.
    Datenerfasser installierten einen Lasersensor, wobei Unterbrechungen des Laserstrahls registrierten, wann ein Nutzer des Radwegs die Datenerfassungsstation passierte.
    Die folgenden Diagramme zeigen Vorhersagefehler, die mit zwei verschiedenen Modellen zur Vorhersage des `volume` (Aufkommens) von Radfahrern auf dem RailTrail verbunden sind; ein Modell verwendet 6 Prädiktoren, ein Modell verwendet 2 Prädiktoren.
    Mit 3-facher Kreuzvalidierung wurden die Daten in 3 Teilmengen aufgeteilt.
    Drei der Teilmengen schätzen die $\beta_i$-Parameter mit $b_i$, und das Modell wird auf die zurückgehaltene Teilmenge zur Vorhersage angewendet.
    Der Vorgang wurde 4-mal wiederholt, wobei jedes Mal eine der Teilmengen zurückgehalten wurde.

    $$
    \begin{aligned}
    E[\texttt{volume}] = \beta_0 &+ \beta_1\times \texttt{hightemp} + \beta_2\times \texttt{lowtemp}\\
    &+ \beta_3 \times \texttt{spring} + \beta_4 \times \texttt{weekday}\\\
    &+ \beta_5 \times \texttt{cloudcover}+ \beta_6 \times \texttt{precip}\\
    \end{aligned}
    $$

    $$
    \begin{aligned}
    E[\texttt{volume}] = \beta_0 &+ \beta_1\times \texttt{hightemp} + \beta_2\times \texttt{precip}
    \end{aligned}
    $$

    ```{r}
    #| fig-asp: 1
    set.seed(4)
    rail_CV1 <- train(volume ~ hightemp + lowtemp + spring + cloudcover + precip + weekday,
      data = RailTrail,
      na.action = na.omit,
      method = "lm",
      trControl = trainControl(
        method = "cv", number = 3,
        savePredictions = TRUE
      )
    )
    rail_CV2 <- train(volume ~ hightemp + precip,
      data = RailTrail,
      na.action = na.omit,
      method = "lm",
      trControl = trainControl(
        method = "cv", number = 3,
        savePredictions = TRUE
      )
    )

    SSE_CV1 <- rail_CV1$pred |>
      mutate(resid = obs - pred) |>
      select(resid) |>
      pull() %>%
      `^`(2) |>
      sum() |>
      format(0, big.mark = ",")

    SSE_CV2 <- rail_CV2$pred |>
      mutate(resid = obs - pred) |>
      select(resid) |>
      pull() %>%
      `^`(2) |>
      sum() |>
      format(0, big.mark = ",")

    p1 <- rail_CV1$pred |>
      mutate(resid = obs - pred) |>
      ggplot() +
      geom_point(aes(x = pred, y = resid, color = Resample, shape = Resample), alpha = 0.8, size = 2) +
      geom_rug(aes(y = resid), color = IMSCOL["gray", "full"]) +
      geom_hline(yintercept = 0) +
      ylim(c(-300, 350)) +
      xlim(c(0, 620)) +
      labs(
        title = "Model with 6 predictors",
        color = "CV Fold", shape = "CV Fold",
        x = "Predicted", y = "Prediction error\n(residual)"
      ) +
      annotate(geom = "text", x = 20, y = -200, hjust = 0, label = paste("CV SSE =", SSE_CV1)) +
      scale_color_openintro("three")

    p2 <- rail_CV2$pred |>
      mutate(resid = obs - pred) |>
      ggplot() +
      geom_point(aes(x = pred, y = resid, color = Resample, shape = Resample), alpha = 0.8, size = 2) +
      geom_rug(aes(y = resid), color = IMSCOL["gray", "full"]) +
      geom_hline(yintercept = 0) +
      ylim(c(-300, 350)) +
      xlim(c(0, 620)) +
      labs(
        title = "Model with 2 predictors",
        color = "CV Fold", shape = "CV Fold",
        x = "Predicted", y = "Prediction error\n(residual)"
      ) +
      annotate(geom = "text", x = 20, y = -200, hjust = 0, label = paste("CV SSE =", SSE_CV2)) +
      scale_color_openintro("three")


    p1 / p2 + plot_layout(guides = "collect") &
      theme(legend.position = "bottom")
    ```

    a.  Welches Modell sollte anhand der Streuung der Punkte (in y-Richtung) für einen Abschlussbericht über diese Daten gewählt werden?
        Begründen Sie Ihre Antwort.

    b.  Welches Modell sollte anhand der zusammenfassenden Statistik (CV SSE) für einen Abschlussbericht über diese Daten gewählt werden?
        Begründen Sie Ihre Antwort.

    c.  Warum könnte das Modell mit mehr Prädiktoren die Daten weniger genau anpassen als das Modell mit nur zwei Prädiktoren?

[^_25-ex-inf-model-mlr-1]: Der Datensatz [`gpa`](http://openintrostat.github.io/openintro/reference/gpa.html), der in dieser Übung verwendet wird, ist im R-Paket [**openintro**](http://openintrostat.github.io/openintro) verfügbar.

[^_25-ex-inf-model-mlr-2]: Der Datensatz [`cherry`](http://openintrostat.github.io/openintro/reference/cherry.html), der in dieser Übung verwendet wird, ist im R-Paket [**openintro**](http://openintrostat.github.io/openintro) verfügbar.

[^_25-ex-inf-model-mlr-3]: Der Datensatz [`tourism`](http://openintrostat.github.io/openintro/reference/tourism.html), der in dieser Übung verwendet wird, ist im R-Paket [**openintro**](http://openintrostat.github.io/openintro) verfügbar.

[^_25-ex-inf-model-mlr-4]: Der Datensatz [`births14`](http://openintrostat.github.io/openintro/reference/births14.html), der in dieser Übung verwendet wird, ist im R-Paket [**openintro**](http://openintrostat.github.io/openintro) verfügbar.

[^_25-ex-inf-model-mlr-5]: Der Datensatz [`RailTrail`](https://rdrr.io/cran/mosaicData/man/RailTrail.html), der in dieser Übung verwendet wird, ist im R-Paket [**mosaicData**](https://cran.r-project.org/web/packages/mosaicData/index.html) verfügbar.
