1.  **Bestandene Fahrprüfung.** Ein Beratungsunternehmen wird beauftragt zu beurteilen, ob bestimmte Merkmale einer Führerscheinstelle (z. B. Standort, Anzahl der Prüflinge, Anzahl der Prüfer, Betriebsstunden usw.) mit der Bestehensquote der Fahrprüfung zusammenhängen.
    Das Unternehmen erhält Informationen über 100 zufällig ausgewählte Führerscheinstellen im ganzen Land.
    Für jede Führerscheinstelle wird die jährliche Bestehensquote der Fahrprüfung zusammen mit anderen beschreibenden Merkmalen erfasst.
    Kann logistische Regression mit mehreren Prädiktoren verwendet werden, um die jährliche Bestehensquote der Fahrprüfung für Führerscheinstellen in diesem Umfeld vorherzusagen?
    Begründen Sie Ihre Antwort.

\vfill

2.  **Ozeane und Hautkrebs.** Ein Forscher möchte den Zusammenhang zwischen dem mindestens einjährigen Leben innerhalb von 10 Meilen von einem Ozean und der Entwicklung von Hautkrebs vor dem 50. Lebensjahr untersuchen.

    a.  Erklären Sie, warum logistische Regression verwendet werden kann, um die Beziehung zwischen diesen zwei binären Variablen zu untersuchen.
        Was ist die technische Voraussetzung, die die Beziehung zwischen der Antwortvariablen (Ergebnis) und den erklärenden (Prädiktor-)Variablen beschreibt?

    b.  Welche anderen in diesem Text behandelten Methoden könnten verwendet werden, um die interessierende Forschungsfrage zu beantworten? Welche Vorteile hat die logistische Regression gegenüber diesen Methoden?

\vfill

3.  **Marihuanakonsum im Studium.** Forscher, die untersuchten, ob die Wertesysteme von Jugendlichen mit denen ihrer Eltern in Konflikt stehen, befragten 445 Studierende, ob sie Marihuana konsumieren.
    Außerdem wurden die Eltern der Studierenden gefragt, ob sie selbst während ihres Studiums Marihuana konsumiert haben.
    Beurteilen Sie anhand der unten gezeigten Regressionsausgabe zur Vorhersage des Drogenkonsums von Studierenden aus dem elterlichen Drogenkonsum, ob der Marihuanakonsum der Eltern ein erkennbarer Prädiktor für den Marihuanakonsum ihrer Kinder ist.
    Formulieren Sie die Hypothesen, die Teststatistiken, den p-Wert und die Schlussfolgerung im Kontext der Daten und der Forschungsfrage.[^_26-ex-inf-model-logistic-1]
    [@Ellis:1979]

    ```{r}
    glm(student ~ parents, data = drug_use, family = "binomial") |>
      tidy() |>
      mutate(p.value = ifelse(p.value < 0.0001, "<0.0001", round(p.value, 4))) |>
      kbl(linesep = "", booktabs = TRUE, align = "lrrrr", digits = 3) |>
      kable_styling(
        bootstrap_options = c("striped", "condensed"), 
        latex_options = "HOLD_position",
        full_width = FALSE
      ) |>
      column_spec(1, width = "10em", monospace = TRUE) |>
      column_spec(2:5, width = "5em")
    ```

\vfill

4.  **Behandlung von Herzinfarkten.** Forscher, die die Wirksamkeit von Sulfinpyrazon zur Prävention des plötzlichen Todes nach einem Herzinfarkt untersuchten, führten ein randomisiertes Experiment mit 1.475 Patienten durch.
    Beurteilen Sie anhand der unten gezeigten Regressionsausgabe zur Vorhersage des Ergebnisses (`died` oder `lived`, wobei Erfolg als `lived` definiert ist) aus der Behandlungsgruppe (`control` und `treatment`), ob die Behandlungsgruppe ein erkennbarer Prädiktor des Ergebnisses ist.
    Formulieren Sie die Hypothesen, die Teststatistiken, den p-Wert und die Schlussfolgerung im Kontext der Daten und der Forschungsfrage.[^_26-ex-inf-model-logistic-2]
    [@Anturane:1980]

    ```{r}
    glm(outcome ~ group, data = sulphinpyrazone, family = "binomial") |>
     tidy() |>
     mutate(p.value = ifelse(p.value < 0.0001, "<0.0001", round(p.value, 4))) |>
     kbl(linesep = "", booktabs = TRUE, align = "lrrrr", digits = 3) |>
     kable_styling(
       bootstrap_options = c("striped", "condensed"), 
       latex_options = "HOLD_position",
       full_width = FALSE
      ) |>
     column_spec(1, width = "10em", monospace = TRUE) |>
     column_spec(2:5, width = "5em")
    ```

\clearpage

5.  **Klassifizierung von Opossums, Kreuzvalidierung.** Das gemeine Bürstenschwanz-Opossum in der australischen Region ist etwas niedlicher als sein entfernter Verwandter, das amerikanische Opossum.
    Wir betrachten 104 Bürstenschwanz-Opossums aus zwei Regionen Australiens, wobei die Opossums als Zufallsstichprobe aus der Grundgesamtheit betrachtet werden können.
    Die erste Region ist Victoria, die sich in der östlichen Hälfte Australiens befindet und die Südküste durchquert.
    Die zweite Region besteht aus New South Wales und Queensland, die den östlichen und nordöstlichen Teil Australiens ausmachen.
    Wir verwenden logistische Regression, um zwischen Opossums aus diesen zwei Regionen zu unterscheiden.
    Die Ergebnisvariable `pop` nimmt den Wert 1 an, wenn ein Opossum aus Victoria stammt, und 0, wenn es aus New South Wales oder Queensland stammt.[^_26-ex-inf-model-logistic-3]
    
    ```{r}
    possum <- openintro::possum |>
      mutate(pop = as.factor(ifelse(pop == "Vic", "Victoria", "other")))

    set.seed(4)
    possum_CV1 <- train(pop ~ tail_l,
      data = possum,
      na.action = na.omit,
      method = "glm",
      family = "binomial",
      trControl = trainControl(
        method = "cv", number = 4,
        classProbs = TRUE,
        savePredictions = TRUE
      )
    )
    possum_CV2 <- train(pop ~ total_l + sex,
      data = possum,
      na.action = na.omit,
      method = "glm",
      family = "binomial",
      trControl = trainControl(
        method = "cv", number = 4,
        classProbs = TRUE,
        savePredictions = TRUE
      )
    )
    ```
    
    :::: {layout="[0.49, -0.02, 0.49]" layout-valign="top"}
    
    :::{#smaller}
    $$
    \log_e \bigg(\frac{p}{1-p}\bigg) = \beta_0 + \beta_1 \times \texttt{tail\_l}
    $$
    
    ```{r}
    #| out-width: 100%
    #| fig-width: 5
    #| fig-asp: 1
    possum_CV1$pred |>
      select(obs, pred, Resample) |>
      table() |>
      as.data.frame() |>
      ggplot(aes(x = forcats::fct_rev(pred), y = obs)) +
      geom_tile(aes(fill = Freq)) +
      labs(
        x = "Predicted region",
        y = "Observed region",
        title = "Model with tail length as predictor"
      ) +
      geom_text(aes(label = sprintf("%1.0f", Freq)), vjust = 1) +
      facet_wrap(~Resample) +
      theme(legend.position = "none") +
      scale_fill_continuous(high = IMSCOL["blue", 1], low = IMSCOL["blue", 6])
    ```
    :::

    :::{#larger}
    $$
    \log_e \bigg(\frac{p}{1-p}\bigg) = \beta_0 + \beta_1 \times \texttt{total\_l} + \beta_2\times \texttt{sex}
    $$

    ```{r}
    #| out-width: 100%
    #| fig-width: 5
    #| fig-asp: 1
    possum_CV2$pred |>
      select(obs, pred, Resample) |>
      table() |>
      as.data.frame() |>
      ggplot(aes(x = forcats::fct_rev(pred), y = obs)) +
      geom_tile(aes(fill = Freq)) +
      labs(
        x = "Predicted region",
        y = "Observed region",
        title = "Model with total length and sex as predictors"
      ) +
      geom_text(aes(label = sprintf("%1.0f", Freq)), vjust = 1) +
      facet_wrap(~Resample) +
      theme(legend.position = "none") +
      scale_fill_continuous(high = IMSCOL["blue", 1], low = IMSCOL["blue", 6])
    ```
    :::
    
    ::::

    a.  Wie viele Beobachtungen befinden sich in Fold2?
        Verwenden Sie das Modell mit nur der Schwanzlänge als Prädiktorvariable.
        Wie viele der Beobachtungen in Fold2 wurden korrekt als aus Victoria stammend vorhergesagt?
        Wie viele wurden fälschlicherweise als aus Victoria stammend vorhergesagt?

    b.  Wie viele Beobachtungen werden verwendet, um das Modell zu erstellen, das für die Beobachtungen in Fold2 vorhersagt?

    c.  Wie viele Koeffizienten wurden für einen der Kreuzvalidierungs-Folds im Modell mit der Schwanzlänge als Prädiktor geschätzt?
        Wie viele Koeffizienten wurden für einen der Kreuzvalidierungs-Folds im Modell mit der Gesamtlänge und dem Geschlecht als Prädiktoren geschätzt?

\clearpage

6.  **Frühgeborene, Kreuzvalidierung.** Das US-amerikanische Gesundheitsministerium (Department of Health and Human Services, Centers for Disease Control and Prevention) erfasst Informationen zu im Land registrierten Geburten.
    Die hier verwendeten Daten sind eine Zufallsstichprobe von 1.000 Geburten aus dem Jahr 2014 (wobei einige Zeilen aufgrund fehlender Daten entfernt wurden).
    Wir verwenden logistische Regression, um zu modellieren, ob ein Baby anhand verschiedener erklärender Variablen zu früh geboren wurde.[^_26-ex-inf-model-logistic-4]
    [@data:births14]
    
    ```{r}
    births14_nona <- births14 |>
      select(-fage) |>
      drop_na() |>
      mutate(lowbw = as.factor(ifelse(lowbirthweight == "low", "low", "not_low"))) |>
      mutate(premie = as.factor(ifelse(premie == "premie", "premie", "full_term")))

    set.seed(473)
    premie_CV1 <- train(premie ~ mage + weight + mature + visits + gained + habit,
      data = births14_nona,
      na.action = na.omit,
      method = "glm",
      family = "binomial",
      trControl = trainControl(
        method = "cv", number = 3,
        classProbs = TRUE,
        savePredictions = TRUE
      )
    )
    set.seed(473)
    premie_CV2 <- train(premie ~ weight + mature,
      data = births14_nona,
      na.action = na.omit,
      method = "glm",
      family = "binomial",
      trControl = trainControl(
        method = "cv", number = 3,
        classProbs = TRUE,
        savePredictions = TRUE
      )
    )
    ```
    
    :::: {layout="[0.49, -0.02, 0.49]" layout-valign="bottom"}

    :::{#larger}
    $$
    \begin{aligned}
    \log_e \bigg(\frac{p}{1-p}\bigg) = \beta_0 &+ \beta_1\times \texttt{mage} \\
    &+ \beta_2 \times \texttt{weight} \\
    &+ \beta_3 \times \texttt{mature} \\
    &+ \beta_4 \times \texttt{visits} \\
    &+ \beta_5 \times \texttt{gained} \\
    &+ \beta_6 \times \texttt{habit}
    \end{aligned}
    $$
    
    ```{r}
    #| out-width: 100%
    #| fig-width: 5
    #| fig-asp: 0.5
    premie_CV1$pred |>
      select(obs, pred, Resample) |>
      table() |>
      as.data.frame() |>
      ggplot(aes(x = forcats::fct_rev(pred), y = obs)) +
      geom_tile(aes(fill = Freq)) +
      labs(
        x = "Predicted birth",
        y = "Observed birth",
        title = "Model with 6 predictors"
      ) +
      geom_text(aes(label = sprintf("%1.0f", Freq)), vjust = 1) +
      facet_wrap(~Resample) +
      theme(legend.position = "none") +
      scale_fill_continuous(high = IMSCOL["blue", 1], low = IMSCOL["blue", 6])
    ```
    :::
    
    :::{#smaller}
    $$
    \begin{aligned}
    \log_e \bigg(\frac{p}{1-p}\bigg)  = \beta_0 &+ \beta_1\times \texttt{weight} \\
    &+ \beta_2 \times \texttt{mature}
    \end{aligned}
    $$
    
    ```{r}
    #| out-width: 100%
    #| fig-width: 5
    #| fig-asp: 0.5
    premie_CV2$pred |>
      select(obs, pred, Resample) |>
      table() |>
      as.data.frame() |>
      ggplot(aes(x = forcats::fct_rev(pred), y = obs)) +
      geom_tile(aes(fill = Freq)) +
      labs(
        x = "Predicted birth",
        y = "Observed birth",
        title = "Model with 2 predictors"
      ) +
      geom_text(aes(label = sprintf("%1.0f", Freq)), vjust = 1) +
      facet_wrap(~Resample) +
      theme(legend.position = "none") +
      scale_fill_continuous(high = IMSCOL["blue", 1], low = IMSCOL["blue", 6])
    ```
    :::
    ::::

    a.  Wie viele Beobachtungen befinden sich in Fold2?
        Verwenden Sie das Modell mit nur `weight` und `mature` als Prädiktorvariablen.
        Wie viele der Beobachtungen in Fold2 wurden korrekt als Frühgeburten vorhergesagt?
        Wie viele wurden fälschlicherweise als Frühgeburten vorhergesagt?

    b.  Wie viele Beobachtungen werden verwendet, um das Modell zu erstellen, das für die Beobachtungen in Fold2 vorhersagt?

    c.  Sind im ursprünglichen Datensatz die meisten Geburten Frühgeburten oder Termingeburten?
        Erklären Sie.

    d.  Wie viele Koeffizienten wurden für einen der Kreuzvalidierungs-Folds im Modell mit `mage`, `weight`, `mature`, `visits`, `gained` und `habit` als Prädiktoren geschätzt?
        Wie viele Koeffizienten wurden für einen der Kreuzvalidierungs-Folds im Modell mit `weight` und `mature` als Prädiktoren geschätzt?

\clearpage

7.  **Klassifizierung von Opossums, Kreuzvalidierung zur Modellauswahl.** In dieser Aufgabe betrachten wir 104 Bürstenschwanz-Opossums aus zwei Regionen Australiens (die erste Region ist Victoria, die zweite sind New South Wales und Queensland), wobei die Opossums als Zufallsstichprobe aus der Grundgesamtheit betrachtet werden können.
    Wir verwenden logistische Regression, um die Opossums in die zwei Regionen zu klassifizieren.
    Die Ergebnisvariable `pop` nimmt den Wert 1 an, wenn ein Opossum aus Victoria stammt, und 0, wenn es aus New South Wales oder Queensland stammt.
    
    ```{r}
    possum <- openintro::possum |>
      mutate(pop = as.factor(ifelse(pop == "Vic", "Victoria", "other")))

    set.seed(4)
    possum_CV1 <- train(pop ~ tail_l,
      data = possum,
      na.action = na.omit,
      method = "glm",
      family = "binomial",
      trControl = trainControl(
        method = "cv", number = 4,
        classProbs = TRUE,
        savePredictions = TRUE
      )
    )
    possum_CV2 <- train(pop ~ total_l + sex,
      data = possum,
      na.action = na.omit,
      method = "glm",
      family = "binomial",
      trControl = trainControl(
        method = "cv", number = 4,
        classProbs = TRUE,
        savePredictions = TRUE
      )
    )
    ```

    :::: {layout="[0.49, -0.02, 0.49]" layout-valign="top"}
    
    :::{#smaller}
    $$
    \log_e \bigg(\frac{p}{1-p}\bigg) = \beta_0 + \beta_1\times \texttt{tail\_l}
    $$
    
    ```{r}
    #| out-width: 100%
    #| fig-width: 5
    #| fig-asp: 1
    possum_CV1$pred |>
      select(obs, pred, Resample) |>
      table() |>
      as.data.frame() |>
      ggplot(aes(x = forcats::fct_rev(pred), y = obs)) +
      geom_tile(aes(fill = Freq)) +
      labs(
        x = "Predicted region",
        y = "Observed region",
        title = "Model with tail length as predictor"
      ) +
      geom_text(aes(label = sprintf("%1.0f", Freq)), vjust = 1) +
      facet_wrap(~Resample) +
      theme(legend.position = "none") +
      scale_fill_continuous(high = IMSCOL["blue", 1], low = IMSCOL["blue", 6])
    ```
    :::

    :::{#larger}
    $$
    \log_e \bigg(\frac{p}{1-p}\bigg) = \beta_0 + \beta_1 \times \texttt{total\_l} + \beta_2 \times \texttt{sex}
    $$

    ```{r}
    #| out-width: 100%
    #| fig-width: 5
    #| fig-asp: 1
    possum_CV2$pred |>
      select(obs, pred, Resample) |>
      table() |>
      as.data.frame() |>
      ggplot(aes(x = forcats::fct_rev(pred), y = obs)) +
      geom_tile(aes(fill = Freq)) +
      labs(
        x = "Predicted region",
        y = "Observed region",
        title = "Model with total length and sex as predictors"
      ) +
      geom_text(aes(label = sprintf("%1.0f", Freq)), vjust = 1) +
      facet_wrap(~Resample) +
      theme(legend.position = "none") +
      scale_fill_continuous(high = IMSCOL["blue", 1], low = IMSCOL["blue", 6])
    ```
    :::
    
    ::::

    a.  Wie viele der Beobachtungen wurden beim Modell mit der Schwanzlänge korrekt klassifiziert?
        Welcher Anteil der Beobachtungen wurde korrekt klassifiziert?

    b.  Wie viele der Beobachtungen wurden beim Modell mit der Gesamtlänge und dem Geschlecht korrekt klassifiziert?
        Welcher Anteil der Beobachtungen wurde korrekt klassifiziert?

    c.  Wenn Sie zwischen der Verwendung nur der Schwanzlänge als Prädiktor und der Verwendung der Gesamtlänge und des Geschlechts als Prädiktoren (für die Klassifizierung nach Region) wählen müssten, welches Modell würden Sie wählen?
        Begründen Sie.

    d.  Welches dritte Modell könnte angesichts der obigen Vorhersagen den beiden oben genannten Modellen vorzuziehen sein?
        Begründen Sie.

\clearpage

8.  **Frühgeborene, Kreuzvalidierung zur Modellauswahl.** Das US-amerikanische Gesundheitsministerium (Department of Health and Human Services, Centers for Disease Control and Prevention) erfasst Informationen zu im Land registrierten Geburten.
    Die hier verwendeten Daten sind eine Zufallsstichprobe von 1.000 Geburten aus dem Jahr 2014 (wobei einige Zeilen aufgrund fehlender Daten entfernt wurden).
    Wir verwenden logistische Regression, um zu modellieren, ob ein Baby anhand verschiedener erklärender Variablen zu früh geboren wurde.
    [@data:births14]
    
    ```{r}
    births14_nona <- births14 |>
      select(-fage) |>
      drop_na() |>
      mutate(lowbw = as.factor(ifelse(lowbirthweight == "low", "low", "not_low"))) |>
      mutate(premie = as.factor(ifelse(premie == "premie", "premie", "full_term")))

    set.seed(473)
    premie_CV1 <- train(premie ~ mage + weight + mature + visits + gained + habit,
      data = births14_nona,
      na.action = na.omit,
      method = "glm",
      family = "binomial",
      trControl = trainControl(
        method = "cv", number = 3,
        classProbs = TRUE,
        savePredictions = TRUE
      )
    )
    set.seed(473)
    premie_CV2 <- train(premie ~ weight + mature,
      data = births14_nona,
      na.action = na.omit,
      method = "glm",
      family = "binomial",
      trControl = trainControl(
        method = "cv", number = 3,
        classProbs = TRUE,
        savePredictions = TRUE
      )
    )
    ```

    :::: {layout="[0.49, -0.02, 0.49]" layout-valign="bottom"}

    :::{#larger}
    $$
    \begin{aligned}
    \log_e \bigg(\frac{p}{1-p}\bigg) = \beta_0 &+ \beta_1 \times \texttt{mage} \\
    &+ \beta_2 \times \texttt{weight} \\
    &+ \beta_3 \times \texttt{mature} \\
    &+ \beta_4 \times \texttt{visits} \\
    &+ \beta_5 \times \texttt{gained} \\
    &+ \beta_6 \times \texttt{habit}
    \end{aligned}
    $$
    
    ```{r}
    #| out-width: 100%
    #| fig-width: 5
    #| fig-asp: 0.5
    premie_CV1$pred |>
      select(obs, pred, Resample) |>
      table() |>
      as.data.frame() |>
      ggplot(aes(x = forcats::fct_rev(pred), y = obs)) +
      geom_tile(aes(fill = Freq)) +
      labs(
        x = "Predicted birth",
        y = "Observed birth",
        title = "Model with 6 predictors"
      ) +
      geom_text(aes(label = sprintf("%1.0f", Freq)), vjust = 1) +
      facet_wrap(~Resample) +
      theme(legend.position = "none") +
      scale_fill_continuous(high = IMSCOL["blue", 1], low = IMSCOL["blue", 6])
    ```
    :::
    
    :::{#smaller}
    $$
    \begin{aligned}
    \log_e \bigg(\frac{p}{1-p}\bigg) = \beta_0 &+ \beta_1\times \texttt{weight} \\
    &+ \beta_2 \times \texttt{mature}
    \end{aligned}
    $$
    
    ```{r}
    #| out-width: 100%
    #| fig-width: 5
    #| fig-asp: 0.5
    premie_CV2$pred |>
      select(obs, pred, Resample) |>
      table() |>
      as.data.frame() |>
      ggplot(aes(x = forcats::fct_rev(pred), y = obs)) +
      geom_tile(aes(fill = Freq)) +
      labs(
        x = "Predicted birth",
        y = "Observed birth",
        title = "Model with 2 predictors"
      ) +
      geom_text(aes(label = sprintf("%1.0f", Freq)), vjust = 1) +
      facet_wrap(~Resample) +
      theme(legend.position = "none") +
      scale_fill_continuous(high = IMSCOL["blue", 1], low = IMSCOL["blue", 6])
    ```
    :::
    ::::

    a.  Wie viele der Beobachtungen wurden beim Modell mit 6 Prädiktoren korrekt klassifiziert?
        Welcher Anteil der Beobachtungen wurde korrekt klassifiziert?

    b.  Wie viele der Beobachtungen wurden beim Modell mit 2 Prädiktoren korrekt klassifiziert?
        Welcher Anteil der Beobachtungen wurde korrekt klassifiziert?

    c.  Wenn Sie zwischen dem Modell mit 6 Prädiktoren und dem Modell mit 2 Prädiktoren (zur Vorhersage, ob ein Baby zu früh geboren wird) wählen müssten, welches Modell würden Sie wählen?
        Begründen Sie.

[^_26-ex-inf-model-logistic-1]: Die [`drug_use`](http://openintrostat.github.io/openintro/reference/drug_use.html)-Daten, die in dieser Aufgabe verwendet werden, befinden sich im R-Paket [**openintro**](http://openintrostat.github.io/openintro).

[^_26-ex-inf-model-logistic-2]: Die [`sulphinpyrazone`](http://openintrostat.github.io/openintro/reference/sulphinpyrazone.html)-Daten, die in dieser Aufgabe verwendet werden, befinden sich im R-Paket [**openintro**](http://openintrostat.github.io/openintro).

[^_26-ex-inf-model-logistic-3]: Die [`possum`](http://openintrostat.github.io/openintro/reference/possum.html)-Daten, die in dieser Aufgabe verwendet werden, befinden sich im R-Paket [**openintro**](http://openintrostat.github.io/openintro).

[^_26-ex-inf-model-logistic-4]: Die [`births14`](http://openintrostat.github.io/openintro/reference/births14.html)-Daten, die in dieser Aufgabe verwendet werden, befinden sich im R-Paket [**openintro**](http://openintrostat.github.io/openintro).
